---
title: "GSI Landform Vector Tiles to GeoPackage"
subtitle: "国土地理院 地形分類ベクトルタイル取得・GPKG保存ツール"
output:
  html_document:
    toc: true
    toc_depth: 3
    number_sections: true
---

# 目的

このRmdは、国土地理院ベクトルタイル「地形分類（自然地形）」および「地形分類（人工地形）」を、指定した対象範囲だけ取得し、GeoPackage（GPKG）にレイヤとして保存するための単独ツールである。

今回の初期設定では、国分寺縄文データ用の `Kokubunji_Jomon.gpkg` に地形分類レイヤを追加保存する。今後、他地域・他プロジェクトで使う場合は、`c02_parameters` chunk の対象範囲指定と保存先指定を変更する。

# c01_setup

**目的**：必要パッケージと共通関数を準備する。  
**達成指標**：`sf`, `dplyr`, `tidyr`, `purrr`, `tibble`, `readr` が利用可能になる。

```{r c01_setup, eval=TRUE, message=FALSE, warning=FALSE}
required_pkgs <- c(
  "sf", "dplyr", "tidyr", "purrr", "tibble", "readr"
)

for (pkg in required_pkgs) {
  if (!requireNamespace(pkg, quietly = TRUE)) {
    install.packages(pkg)
  }
}

suppressPackageStartupMessages({
  library(sf)
  library(dplyr)
  library(tidyr)
  library(purrr)
  library(tibble)
  library(readr)
})

safe_dir_create <- function(path) {
  if (!dir.exists(path)) {
    dir.create(path, recursive = TRUE, showWarnings = FALSE)
  }
  invisible(path)
}

safe_st_make_valid <- function(x) {
  suppressWarnings(sf::st_make_valid(x))
}

message("setup completed.")
```

# c02_parameters

**目的**：対象範囲、保存先、取得する地形分類レイヤ、タイル取得条件を指定する。  
**達成指標**：他地域・他GPKGへ転用する際に変更すべき箇所が明示される。

```{r c02_parameters, eval=TRUE}
# -------------------------------------------------------------------------
# 1. 対象範囲の指定方法
# -------------------------------------------------------------------------
# 選択肢：
# - "gpkg_layer"  : GPKG内の既存レイヤを対象範囲にする。
# - "bbox_lonlat" : 経緯度bboxを手入力する。
# - "vector_file" : Shapefile / GeoPackage / GeoJSON等の外部ベクタファイルを使う。
#
# 今回は Kokubunji_Jomon.gpkg 内の city buffer または city boundary を想定する。
target_area_mode <- "gpkg_layer"

# -------------------------------------------------------------------------
# 2. GPKGレイヤを対象範囲にする場合
# -------------------------------------------------------------------------
# 今回のプロジェクト用の既定値。
# ローカルでファイル名が Kokubunji-Jomon.gpkg の場合は、ここを変更する。
target_area_gpkg_path <- "data_raw/Kokubunji_Jomon.gpkg"

# 対象範囲レイヤ名。
# 境界ぎりぎりでタイルや地形分類が切れるのを避けるため、bufferがある場合はbufferを推奨する。
# 例："kokubunji_city_buffer" / "kokubunji_city_boundary"
target_area_layer <- "kokubunji_city_buffer"

# target_area_layer が見つからない場合の代替候補。
target_area_layer_fallbacks <- c(
  "kokubunji_city_boundary",
  "city_boundary",
  "boundary"
)

# -------------------------------------------------------------------------
# 3. bboxを直接指定する場合
# -------------------------------------------------------------------------
# target_area_mode <- "bbox_lonlat" にした場合に使用する。
# EPSG:4326 の xmin, ymin, xmax, ymax。
# 下記は例示値なので、他地域では必ず変更する。
target_bbox_lonlat <- c(
  xmin = 139.42,
  ymin = 35.66,
  xmax = 139.52,
  ymax = 35.73
)

# -------------------------------------------------------------------------
# 4. 外部ベクタファイルを対象範囲にする場合
# -------------------------------------------------------------------------
# target_area_mode <- "vector_file" にした場合に使用する。
# GPKGの場合は layer 名を指定する。Shapefile/GeoJSONでは NA のままでよい。
target_area_vector_path <- "data_raw/target_area.gpkg"
target_area_vector_layer <- NA_character_

# -------------------------------------------------------------------------
# 5. 保存先GPKG
# -------------------------------------------------------------------------
# 今回は Kokubunji_Jomon.gpkg にレイヤとして保存する。
# 汎用利用時は、出力専用GPKGを指定すると入力データを改変せず安全。
# 例：output_gpkg_path <- "data_raw/gsi_landform_output.gpkg"
output_gpkg_path <- target_area_gpkg_path

# 既存の同名レイヤを削除して上書きするか。
overwrite_existing_layers <- TRUE

# 保存するレイヤ名。
output_layer_natural <- "gsi_landform_natural"
output_layer_artificial <- "gsi_landform_artificial"
output_layer_target_area <- "gsi_landform_target_area"

# 対象範囲もGPKGへ保存するか。汎用ツールとして再利用するときは TRUE 推奨。
save_target_area_layer <- TRUE

# -------------------------------------------------------------------------
# 6. 取得する国土地理院ベクトルタイル
# -------------------------------------------------------------------------
# 地形分類（自然地形）と地形分類（人工地形）を取得する。
fetch_natural_landform <- TRUE
fetch_artificial_landform <- TRUE

# GeoJSONタイルのテンプレートURL。
# 国土地理院ベクトルタイル提供実験の地形分類レイヤ。
gsi_landform_sources <- tibble::tribble(
  ~source_key, ~layer_name, ~url_template,
  "natural", output_layer_natural,
  "https://cyberjapandata.gsi.go.jp/xyz/experimental_landformclassification1/{z}/{x}/{y}.geojson",
  "artificial", output_layer_artificial,
  "https://cyberjapandata.gsi.go.jp/xyz/experimental_landformclassification2/{z}/{x}/{y}.geojson"
)

# -------------------------------------------------------------------------
# 7. タイル取得設定
# -------------------------------------------------------------------------
# 地形分類詳細版は z = 14〜16 が主な利用範囲。
# 国分寺市域程度であれば z = 16 を推奨。
gsi_landform_zoom <- 16

# 対象範囲bboxの外側に何タイル分余裕を持たせるか。
# クリップ後の境界欠けを避けるため 1 を推奨。
tile_buffer_n <- 1

# サーバーへの連続アクセスを避けるための待機秒数。
request_sleep_sec <- 0.03

# 対象範囲でクリップするか。
clip_to_target_area <- TRUE

use_bbox_as_target_area <- TRUE # TRUEにすると、指定ベクタレイヤの実形状ではなく、その外接矩形 bbox を対象範囲として使用する。
#   TRUE  : bbox範囲でタイル取得し、bbox範囲でclipして保存
#   FALSE : bbox範囲でタイル取得し、元のベクタ形状でclipして保存


# 出力サマリCSV。
summary_csv_path <- file.path(
  dirname(output_gpkg_path),
  "gsi_landform_download_summary.csv"
)

parameter_table <- tibble::tribble(
  ~group, ~parameter, ~value, ~meaning,
  "target_area", "target_area_mode", target_area_mode, "対象範囲の指定方法",
  "target_area", "target_area_gpkg_path", target_area_gpkg_path, "対象範囲GPKG",
  "target_area", "target_area_layer", target_area_layer, "対象範囲レイヤ",
  "output", "output_gpkg_path", output_gpkg_path, "保存先GPKG",
  "output", "overwrite_existing_layers", as.character(overwrite_existing_layers), "同名レイヤの上書き",
  "tile", "gsi_landform_zoom", as.character(gsi_landform_zoom), "取得ズームレベル",
  "tile", "tile_buffer_n", as.character(tile_buffer_n), "bbox外側へ追加取得するタイル数",
  "tile", "request_sleep_sec", as.character(request_sleep_sec), "タイル取得間隔秒",
  "tile", "clip_to_target_area", as.character(clip_to_target_area), "対象範囲でクリップするか"
)

print(parameter_table)
```

# c03_read-target-area

**目的**：指定された対象範囲を読み込み、タイル取得用のEPSG:4326 bboxを作成する。  
**達成指標**：`target_area`, `target_area_4326`, `target_bbox_4326` が作成される。

```{r c03_read-target-area, eval=TRUE}
read_target_area_from_gpkg <- function(gpkg_path, layer_name, fallback_layers = character()) {
  if (!file.exists(gpkg_path)) {
    stop("対象範囲GPKGが見つかりません: ", gpkg_path)
  }

  available_layers <- sf::st_layers(gpkg_path)$name

  selected_layer <- layer_name

  if (!selected_layer %in% available_layers) {
    fallback_hit <- fallback_layers[fallback_layers %in% available_layers]

    if (length(fallback_hit) > 0) {
      warning(
        "指定レイヤが見つからないため、代替レイヤを使用します: ",
        selected_layer,
        " -> ",
        fallback_hit[1]
      )
      selected_layer <- fallback_hit[1]
    } else {
      stop(
        "対象範囲レイヤが見つかりません: ", selected_layer,
        "\n利用可能レイヤ: ", paste(available_layers, collapse = ", ")
      )
    }
  }

  sf::st_read(gpkg_path, layer = selected_layer, quiet = TRUE) |>
    safe_st_make_valid()
}

read_target_area_from_bbox <- function(bbox_lonlat) {
  if (!all(c("xmin", "ymin", "xmax", "ymax") %in% names(bbox_lonlat))) {
    stop("target_bbox_lonlat には xmin, ymin, xmax, ymax の名前付き値が必要です。")
  }

  bbox <- sf::st_bbox(
    bbox_lonlat,
    crs = sf::st_crs(4326)
  )

  sf::st_as_sfc(bbox) |>
    sf::st_sf(target_id = 1L, geometry = _) |>
    safe_st_make_valid()
}

read_target_area_from_vector_file <- function(path, layer = NA_character_) {
  if (!file.exists(path)) {
    stop("対象範囲ベクタファイルが見つかりません: ", path)
  }

  if (is.na(layer) || length(layer) == 0 || layer == "") {
    sf::st_read(path, quiet = TRUE) |>
      safe_st_make_valid()
  } else {
    sf::st_read(path, layer = layer, quiet = TRUE) |>
      safe_st_make_valid()
  }
}

if (target_area_mode == "gpkg_layer") {
  target_area <- read_target_area_from_gpkg(
    gpkg_path = target_area_gpkg_path,
    layer_name = target_area_layer,
    fallback_layers = target_area_layer_fallbacks
  )
} else if (target_area_mode == "bbox_lonlat") {
  target_area <- read_target_area_from_bbox(target_bbox_lonlat)
} else if (target_area_mode == "vector_file") {
  target_area <- read_target_area_from_vector_file(
    path = target_area_vector_path,
    layer = target_area_vector_layer
  )
} else {
  stop("target_area_mode が不正です: ", target_area_mode)
}

if (nrow(target_area) == 0) {
  stop("対象範囲が0件です。")
}

if (is.na(sf::st_crs(target_area))) {
  stop("対象範囲のCRSが未定義です。CRSを定義してから実行してください。")
}

target_area <- target_area |>
  safe_st_make_valid()

target_area_union_original <- sf::st_sf(
  target_id = 1L,
  geometry = sf::st_union(sf::st_geometry(target_area))
) |>
  safe_st_make_valid()

target_crs <- sf::st_crs(target_area)

# 指定ベクタレイヤのbboxを作成する。
target_bbox_sfc <- target_area_union_original |>
  sf::st_transform(4326) |>
  sf::st_bbox() |>
  sf::st_as_sfc()

target_bbox_area_4326 <- sf::st_sf(
  target_id = 1L,
  geometry = target_bbox_sfc
)

# use_bbox_as_target_area = TRUE の場合、
# 以後の取得範囲・clip範囲をbboxポリゴンに置き換える。
if (isTRUE(use_bbox_as_target_area)) {
  target_area_union <- target_bbox_area_4326 |>
    sf::st_transform(target_crs) |>
    safe_st_make_valid()
} else {
  target_area_union <- target_area_union_original |>
    safe_st_make_valid()
}

target_area_4326 <- target_area_union |>
  sf::st_transform(4326)

target_bbox_4326 <- sf::st_bbox(target_area_4326)

cat("target CRS:", target_crs$input, "\n")
cat("use_bbox_as_target_area:", use_bbox_as_target_area, "\n")
print(target_bbox_4326)
```

# c04_build-tile-index

**目的**：対象範囲bboxを含むXYZタイル番号を計算する。  
**達成指標**：`tile_index` が作成される。

```{r c04_build-tile-index, eval=TRUE}
webmercator_lat_limit <- 85.05112878

clip_lat_for_xyz <- function(lat) {
  pmax(pmin(lat, webmercator_lat_limit), -webmercator_lat_limit)
}

lon_to_tile_x <- function(lon, z) {
  floor((lon + 180) / 360 * 2^z)
}

lat_to_tile_y <- function(lat, z) {
  lat <- clip_lat_for_xyz(lat)
  lat_rad <- lat * pi / 180
  floor((1 - log(tan(lat_rad) + 1 / cos(lat_rad)) / pi) / 2 * 2^z)
}

clamp_tile_index <- function(v, z) {
  pmax(pmin(v, 2^z - 1), 0)
}

x_min <- lon_to_tile_x(target_bbox_4326[["xmin"]], gsi_landform_zoom)
x_max <- lon_to_tile_x(target_bbox_4326[["xmax"]], gsi_landform_zoom)

# XYZタイルでは北ほどyが小さい。
y_min <- lat_to_tile_y(target_bbox_4326[["ymax"]], gsi_landform_zoom)
y_max <- lat_to_tile_y(target_bbox_4326[["ymin"]], gsi_landform_zoom)

x_seq <- seq(
  clamp_tile_index(x_min - tile_buffer_n, gsi_landform_zoom),
  clamp_tile_index(x_max + tile_buffer_n, gsi_landform_zoom)
)

y_seq <- seq(
  clamp_tile_index(y_min - tile_buffer_n, gsi_landform_zoom),
  clamp_tile_index(y_max + tile_buffer_n, gsi_landform_zoom)
)

tile_index <- tidyr::expand_grid(
  z = gsi_landform_zoom,
  x = x_seq,
  y = y_seq
)

cat("zoom:", gsi_landform_zoom, "\n")
cat("tile count:", nrow(tile_index), "\n")
print(utils::head(tile_index))
```

# c05_fetch-landform-tiles

**目的**：自然地形・人工地形のGeoJSONタイルを取得し、対象範囲に統合する。  
**達成指標**：`gsi_landform_natural`, `gsi_landform_artificial`, `landform_fetch_summary` が作成される。

```{r c05_fetch-landform-tiles, eval=TRUE}
make_tile_url <- function(url_template, z, x, y) {
  out <- gsub("\\{z\\}", z, url_template)
  out <- gsub("\\{x\\}", x, out)
  out <- gsub("\\{y\\}", y, out)
  out
}

read_one_geojson_tile <- function(url, z, x, y, source_key) {
  tmp <- tempfile(fileext = ".geojson")
  on.exit(unlink(tmp), add = TRUE)

  ok <- tryCatch(
    {
      utils::download.file(
        url = url,
        destfile = tmp,
        mode = "wb",
        quiet = TRUE
      )
      TRUE
    },
    warning = function(w) FALSE,
    error = function(e) FALSE
  )

  if (!ok || !file.exists(tmp) || file.info(tmp)$size == 0) {
    return(NULL)
  }

  tile_sf <- tryCatch(
    {
      suppressMessages(
        sf::st_read(
          tmp,
          quiet = TRUE,
          stringsAsFactors = FALSE
        )
      )
    },
    error = function(e) NULL
  )

  if (is.null(tile_sf) || nrow(tile_sf) == 0) {
    return(NULL)
  }

  if (is.na(sf::st_crs(tile_sf))) {
    sf::st_crs(tile_sf) <- 4326
  }

  tile_sf |>
    safe_st_make_valid() |>
    dplyr::mutate(
      gsi_source_key = source_key,
      tile_z = z,
      tile_x = x,
      tile_y = y,
      tile_url = url
    )
}

fetch_one_landform_source <- function(source_key, layer_name, url_template) {
  cat("fetch source:", source_key, " -> ", layer_name, "\n")

  tile_features <- vector("list", nrow(tile_index))

  for (i in seq_len(nrow(tile_index))) {
    z <- tile_index$z[i]
    x <- tile_index$x[i]
    y <- tile_index$y[i]

    tile_url <- make_tile_url(url_template, z, x, y)

    tile_features[[i]] <- read_one_geojson_tile(
      url = tile_url,
      z = z,
      x = x,
      y = y,
      source_key = source_key
    )

    if (i %% 25 == 0 || i == nrow(tile_index)) {
      cat("  processed:", i, "/", nrow(tile_index), "\n")
    }

    if (request_sleep_sec > 0) {
      Sys.sleep(request_sleep_sec)
    }
  }

  tile_features <- purrr::compact(tile_features)

  if (length(tile_features) == 0) {
    warning("取得できたタイル地物がありません: ", layer_name)
    return(NULL)
  }

  landform_sf <- dplyr::bind_rows(tile_features)

  landform_sf <- suppressWarnings(
    sf::st_collection_extract(landform_sf, "POLYGON")
  )

  landform_sf <- landform_sf |>
    safe_st_make_valid() |>
    sf::st_transform(target_crs)

  if (clip_to_target_area) {
    landform_sf <- suppressWarnings(
      sf::st_intersection(
        landform_sf,
        target_area_union |> sf::st_transform(target_crs)
      )
    ) |>
      safe_st_make_valid()
  }

  # dplyr::filter() 内ではパイプの . が使えない場合があるため、
  # 空ジオメトリの除外は sf オブジェクトに対する通常の行サブセットで行う。
  empty_geometry <- sf::st_is_empty(sf::st_geometry(landform_sf))

  landform_sf <- landform_sf[!empty_geometry, , drop = FALSE]

  landform_sf <- landform_sf |>
    dplyr::mutate(
      gpkg_layer = layer_name
    )

  if (nrow(landform_sf) == 0) {
    warning("対象範囲内の地形分類地物が0件です: ", layer_name)
    return(NULL)
  }

  landform_sf
}

gsi_landform_natural <- NULL
gsi_landform_artificial <- NULL

if (fetch_natural_landform) {
  src <- gsi_landform_sources |>
    dplyr::filter(source_key == "natural")

  gsi_landform_natural <- fetch_one_landform_source(
    source_key = src$source_key,
    layer_name = src$layer_name,
    url_template = src$url_template
  )
}

if (fetch_artificial_landform) {
  src <- gsi_landform_sources |>
    dplyr::filter(source_key == "artificial")

  gsi_landform_artificial <- fetch_one_landform_source(
    source_key = src$source_key,
    layer_name = src$layer_name,
    url_template = src$url_template
  )
}

landform_fetch_summary <- tibble::tibble(
  source_key = c("natural", "artificial"),
  output_layer = c(output_layer_natural, output_layer_artificial),
  zoom = gsi_landform_zoom,
  tile_count_requested = nrow(tile_index),
  feature_count = c(
    ifelse(is.null(gsi_landform_natural), 0L, nrow(gsi_landform_natural)),
    ifelse(is.null(gsi_landform_artificial), 0L, nrow(gsi_landform_artificial))
  ),
  clipped_to_target_area = clip_to_target_area
)

print(landform_fetch_summary)
```

# c06_write-gpkg-layers

**目的**：取得した地形分類をGPKGにレイヤとして保存する。  
**達成指標**：`output_gpkg_path` に自然地形・人工地形レイヤが保存される。

```{r c06_write-gpkg-layers, eval=TRUE}
safe_delete_gpkg_layer <- function(gpkg_path, layer_name) {
  if (!file.exists(gpkg_path)) {
    return(invisible(FALSE))
  }

  existing_layers <- tryCatch(
    sf::st_layers(gpkg_path)$name,
    error = function(e) character()
  )

  if (layer_name %in% existing_layers) {
    tryCatch(
      {
        sf::st_delete(
          dsn = gpkg_path,
          layer = layer_name,
          quiet = TRUE
        )
        TRUE
      },
      error = function(e) {
        warning("既存レイヤを削除できませんでした: ", layer_name, " / ", e$message)
        FALSE
      }
    )
  } else {
    invisible(FALSE)
  }
}

write_sf_layer_to_gpkg <- function(x, gpkg_path, layer_name, overwrite_layer = TRUE) {
  if (is.null(x) || nrow(x) == 0) {
    warning("保存対象が0件のためスキップします: ", layer_name)
    return(FALSE)
  }

  safe_dir_create(dirname(gpkg_path))

  if (overwrite_layer) {
    safe_delete_gpkg_layer(gpkg_path, layer_name)
  }

  sf::st_write(
    obj = x,
    dsn = gpkg_path,
    layer = layer_name,
    append = FALSE,
    quiet = TRUE
  )

  TRUE
}

write_records <- tibble::tibble(
  layer = character(),
  feature_count = integer(),
  written = logical(),
  gpkg_path = character()
)

if (save_target_area_layer) {
  target_area_to_write <- target_area_union |>
    sf::st_transform(target_crs) |>
    dplyr::mutate(
      layer_role = "target_area",
      source_mode = target_area_mode
    )

  written <- write_sf_layer_to_gpkg(
    target_area_to_write,
    output_gpkg_path,
    output_layer_target_area,
    overwrite_existing_layers
  )

  write_records <- dplyr::bind_rows(
    write_records,
    tibble::tibble(
      layer = output_layer_target_area,
      feature_count = nrow(target_area_to_write),
      written = written,
      gpkg_path = output_gpkg_path
    )
  )
}

if (fetch_natural_landform) {
  written <- write_sf_layer_to_gpkg(
    gsi_landform_natural,
    output_gpkg_path,
    output_layer_natural,
    overwrite_existing_layers
  )

  write_records <- dplyr::bind_rows(
    write_records,
    tibble::tibble(
      layer = output_layer_natural,
      feature_count = ifelse(is.null(gsi_landform_natural), 0L, nrow(gsi_landform_natural)),
      written = written,
      gpkg_path = output_gpkg_path
    )
  )
}

if (fetch_artificial_landform) {
  written <- write_sf_layer_to_gpkg(
    gsi_landform_artificial,
    output_gpkg_path,
    output_layer_artificial,
    overwrite_existing_layers
  )

  write_records <- dplyr::bind_rows(
    write_records,
    tibble::tibble(
      layer = output_layer_artificial,
      feature_count = ifelse(is.null(gsi_landform_artificial), 0L, nrow(gsi_landform_artificial)),
      written = written,
      gpkg_path = output_gpkg_path
    )
  )
}

print(write_records)
```

# c07_write-summary

**目的**：取得・保存結果をCSVに記録し、GPKGレイヤ一覧を確認する。  
**達成指標**：`gsi_landform_download_summary.csv` が保存され、GPKG内のレイヤ一覧が表示される。

```{r c07_write-summary, eval=TRUE}
output_layers_after_write <- tryCatch(
  sf::st_layers(output_gpkg_path)$name,
  error = function(e) character()
)

layer_check <- tibble::tibble(
  expected_layer = c(
    if (save_target_area_layer) output_layer_target_area else NULL,
    if (fetch_natural_landform) output_layer_natural else NULL,
    if (fetch_artificial_landform) output_layer_artificial else NULL
  ),
  exists_in_gpkg = expected_layer %in% output_layers_after_write,
  gpkg_path = output_gpkg_path
)

summary_table <- landform_fetch_summary |>
  dplyr::left_join(
    write_records |>
      dplyr::select(output_layer = layer, written, gpkg_path),
    by = "output_layer"
  ) |>
  dplyr::mutate(
    target_area_mode = target_area_mode,
    target_area_layer = ifelse(target_area_mode == "gpkg_layer", target_area_layer, NA_character_),
    output_gpkg_path = output_gpkg_path
  )

safe_dir_create(dirname(summary_csv_path))

readr::write_csv(
  summary_table,
  summary_csv_path
)

cat("summary CSV:", summary_csv_path, "\n")
cat("output GPKG:", output_gpkg_path, "\n")
print(layer_check)
print(summary_table)
```

# c08_add-landform-legend-fields

**目的**：取得済みの国土地理院地形分類レイヤに、code対応の凡例名を追加する。
**達成指標**：output_gpkg_path に以下の新規レイヤが作成される。
    - gsi_landform_natural_labeled
    - gsi_landform_artificial_labeled
**注意**：QGIS等で対象GPKGを開いたままだと書き込みに失敗することがあるため、実行前にQGIS側でGPKGを閉じる。

```{r c08_add-landform-legend-fields, eval=TRUE}

if (!exists("output_gpkg_path")) {
  output_gpkg_path <- "data_raw/Kokubunji_Jomon.gpkg"
}

input_layer_natural <- "gsi_landform_natural"
input_layer_artificial <- "gsi_landform_artificial"

output_layer_natural_labeled <- "gsi_landform_natural_labeled"
output_layer_artificial_labeled <- "gsi_landform_artificial_labeled"

# FALSE：元レイヤを残し、*_labeled レイヤを新規作成する。
# TRUE ：元レイヤ名に上書きする。
replace_original_layers <- FALSE

# 国土地理院「ベクトルタイル 地形分類」の凡例対応表に基づく対応表。
# landform_class は、地理院地図でまとめて表示される凡例区分。
landform_code_lookup_grouped <- tibble::tribble(
  ~landform_class, ~landform_group_for_model, ~code_list,
  "山地斜面等", "slope_mountain", "10101,11201,11202,11203,11204,1010101",
  "崖･段丘崖", "scarp_terrace_edge", "10202,10204,2010201",
  "地すべり地形", "landslide", "10205,10206",
  "台地・段丘", "upland_terrace", "10301,10302,10303,10304,10305,10306,10307,10308,10310,10312,10314,10508,2010101",
  "山麓堆積地形", "footslope_deposit", "10401,10402,10403,10404,10406,10407,3010101",
  "扇状地", "fan", "10501,10502,3020101",
  "自然堤防", "natural_levee", "10503,3040101",
  "天井川等", "raised_river", "10506,10507,10801",
  "砂州・砂丘", "sand_bar_dune", "10504,10505,10512,3050101",
  "凹地・浅い谷", "shallow_valley_depression", "10601,2010301",
  "氾濫平野・海岸平野", "floodplain_coastal_plain", "10701,10702,10705,3030101",
  "後背低地・湿地", "backmarsh_wetland", "10703,10804,3030201",
  "旧河道", "abandoned_channel", "10704,3040201,3040202",
  "落堀", "crevasse_splay_scour", "3040301",
  "河川敷・浜", "riverbed_beach", "10802,10803,10807,10808",
  "水部", "water", "10805,10806,10901,10903,5010201",
  "旧水部", "former_water", "10904,5010301",
  "切土地", "cut_land", "11001,11003,11009,11011,4010301",
  "農耕平坦化地", "agricultural_leveling", "11002",
  "干拓地", "reclaimed_land", "11008,4010101",
  "盛土地・埋立地", "fill_reclaimed_land", "11004,11005,11006,11007,11014,4010201",
  "改変工事中", "under_modification", "11010"
)

landform_code_lookup <- landform_code_lookup_grouped |>
  tidyr::separate_rows(code_list, sep = "\\s*,\\s*") |>
  dplyr::transmute(
    code_chr = as.character(code_list),
    landform_class = landform_class,
    landform_group_for_model = landform_group_for_model
  )

safe_delete_gpkg_layer <- function(gpkg_path, layer_name) {
  if (!file.exists(gpkg_path)) {
    return(invisible(FALSE))
  }

  existing_layers <- tryCatch(
    sf::st_layers(gpkg_path)$name,
    error = function(e) character()
  )

  if (layer_name %in% existing_layers) {
    sf::st_delete(
      dsn = gpkg_path,
      layer = layer_name,
      quiet = TRUE
    )
    return(invisible(TRUE))
  }

  invisible(FALSE)
}

add_landform_legend_fields <- function(gpkg_path, input_layer, output_layer) {
  if (!file.exists(gpkg_path)) {
    stop("GPKGが見つかりません: ", gpkg_path)
  }

  existing_layers <- sf::st_layers(gpkg_path)$name

  if (!input_layer %in% existing_layers) {
    stop(
      "入力レイヤが見つかりません: ", input_layer,
      "\n利用可能レイヤ: ", paste(existing_layers, collapse = ", ")
    )
  }

  x <- sf::st_read(
    gpkg_path,
    layer = input_layer,
    quiet = TRUE,
    stringsAsFactors = FALSE
  )

  code_col <- names(x)[tolower(names(x)) == "code"][1]

  if (is.na(code_col)) {
    stop("code列が見つかりません: ", input_layer)
  }

  x_attr <- x |>
    dplyr::mutate(
      code_chr = as.character(.data[[code_col]])
    ) |>
    dplyr::left_join(
      landform_code_lookup,
      by = "code_chr"
    ) |>
    dplyr::mutate(
      landform_class = dplyr::if_else(
        is.na(landform_class),
        paste0("未対応コード_", code_chr),
        landform_class
      ),
      landform_group_for_model = dplyr::if_else(
        is.na(landform_group_for_model),
        "unknown",
        landform_group_for_model
      )
    )

  unmatched_codes <- x_attr |>
    sf::st_drop_geometry() |>
    dplyr::filter(grepl("^未対応コード_", landform_class)) |>
    dplyr::distinct(code_chr) |>
    dplyr::arrange(code_chr)

  if (nrow(unmatched_codes) > 0) {
    warning(
      "凡例対応表にないcodeがあります: ",
      paste(unmatched_codes$code_chr, collapse = ", ")
    )
  }

  if (replace_original_layers) {
    output_layer <- input_layer
  }

  safe_delete_gpkg_layer(gpkg_path, output_layer)

  sf::st_write(
    x_attr,
    dsn = gpkg_path,
    layer = output_layer,
    quiet = TRUE
  )

  summary_tbl <- x_attr |>
    sf::st_drop_geometry() |>
    dplyr::count(
      landform_class,
      landform_group_for_model,
      name = "feature_count"
    ) |>
    dplyr::arrange(
      dplyr::desc(feature_count),
      landform_class
    )

  message("出力: ", output_layer, " / ", gpkg_path)
  print(summary_tbl)

  invisible(summary_tbl)
}

summary_natural_labeled <- add_landform_legend_fields(
  gpkg_path = output_gpkg_path,
  input_layer = input_layer_natural,
  output_layer = output_layer_natural_labeled
)

summary_artificial_labeled <- add_landform_legend_fields(
  gpkg_path = output_gpkg_path,
  input_layer = input_layer_artificial,
  output_layer = output_layer_artificial_labeled
)

landform_legend_summary <- dplyr::bind_rows(
  summary_natural_labeled |>
    dplyr::mutate(source_layer = input_layer_natural),
  summary_artificial_labeled |>
    dplyr::mutate(source_layer = input_layer_artificial)
)

legend_summary_csv <- file.path(
  dirname(output_gpkg_path),
  "gsi_landform_legend_summary.csv"
)

readr::write_csv(
  landform_legend_summary,
  legend_summary_csv
)

cat("legend summary CSV:", legend_summary_csv, "\n")
```

# c09_chunk-list

**目的**：このRmdに含まれるchunkを一覧化する。  
**達成指標**：処理順と各chunkの役割が確認できる。

```{r c09_chunk-list, eval=TRUE}
chunk_list <- tibble::tribble(
  ~chunk, ~purpose,
  "c01_setup", "必要パッケージと共通関数を準備する。",
  "c02_parameters", "対象範囲・保存先・取得レイヤ・タイル条件を指定する。",
  "c03_read-target-area", "対象範囲を読み込み、EPSG:4326 bboxを作成する。",
  "c04_build-tile-index", "対象範囲を含むXYZタイル番号を計算する。",
  "c05_fetch-landform-tiles", "国土地理院GeoJSONタイルを取得し、対象範囲に統合する。",
  "c06_write-gpkg-layers", "取得した地形分類をGPKGレイヤとして保存する。",
  "c07_write-summary", "取得・保存結果のCSVとGPKGレイヤ確認表を作成する。",
  "c08_add-landform-legend-fields", "取得済みの国土地理院地形分類レイヤに、code対応の凡例名を追加する。",
  "c09_chunk-list", "chunk一覧を表示する。"
)

print(chunk_list)
```

# chunk一覧

| 番号 | chunk名 | 内容 |
|---:|---|---|
| 01 | `c01_setup` | 必要パッケージと共通関数を準備する。 |
| 02 | `c02_parameters` | 対象範囲・保存先・取得レイヤ・タイル条件を指定する。 |
| 03 | `c03_read-target-area` | 対象範囲を読み込み、EPSG:4326 bboxを作成する。 |
| 04 | `c04_build-tile-index` | 対象範囲を含むXYZタイル番号を計算する。 |
| 05 | `c05_fetch-landform-tiles` | 国土地理院GeoJSONタイルを取得し、対象範囲に統合する。 |
| 06 | `c06_write-gpkg-layers` | 取得した地形分類をGPKGレイヤとして保存する。 |
| 07 | `c07_write-summary` | 取得・保存結果のCSVとGPKGレイヤ確認表を作成する。 |
| 08 | `c08_chunk-list` | 取得済みの国土地理院地形分類レイヤに、code対応の凡例名を追加する。 |
| 09 | `c09_chunk-list` | chunk一覧を表示する。 |
