---
title: "GSJtile2GeoTIFF"
subtitle: "XYZ tile map downloader and GeoTIFF mosaic tool / 地理院タイル等のXYZタイル地図をGeoTIFF化する単独Rmd"
output:
  html_document:
    toc: true
    toc_depth: 3
    number_sections: true
---

# 目的

このRmdは、XYZ形式のタイル地図を指定範囲分だけ取得し、位置情報を付与してモザイクし、GeoTIFFとして保存するための単独ツールである。

初期設定では、国土地理院の陰影起伏図 `hillshademap` を取得する。

```text
https://cyberjapandata.gsi.go.jp/xyz/hillshademap/{z}/{x}/{y}.png
```

他のXYZタイル地図を取得する場合は、`c02_parameters` chunk の `source_tile_url_template` と `output_geotiff_path` を手動で変更する。

# c01_setup

**目的**：必要パッケージと共通関数を準備する。  
**達成指標**：`sf`, `terra`, `dplyr`, `tidyr`, `purrr`, `tibble`, `readr` が利用可能になる。

```{r c01_setup, eval=TRUE, message=FALSE, warning=FALSE}
required_pkgs <- c(
  "sf",
  "terra",
  "dplyr",
  "tidyr",
  "purrr",
  "tibble",
  "readr"
)

for (pkg in required_pkgs) {
  if (!requireNamespace(pkg, quietly = TRUE)) {
    install.packages(pkg)
  }
}

suppressPackageStartupMessages({
  library(sf)
  library(terra)
  library(dplyr)
  library(tidyr)
  library(purrr)
  library(tibble)
  library(readr)
})

options(stringsAsFactors = FALSE)
sf::sf_use_s2(FALSE)

safe_dir_create <- function(path) {
  if (!dir.exists(path)) {
    dir.create(path, recursive = TRUE, showWarnings = FALSE)
  }
  invisible(path)
}

safe_st_make_valid <- function(x) {
  suppressWarnings(sf::st_make_valid(x))
}

message("setup completed.")
```

# c02_parameters

**目的**：対象範囲、取得するタイル地図、保存先、投影・出力条件を指定する。  
**達成指標**：他地域・他タイルへ転用する際に変更すべき箇所が明示される。

```{r c02_parameters, eval=TRUE}
# -------------------------------------------------------------------------
# 1. 対象範囲の指定方法
# -------------------------------------------------------------------------
# 選択肢：
# - "gpkg_layer"  : GPKG内の既存ベクタレイヤを対象範囲にする。
# - "bbox_lonlat" : 経緯度bboxを手入力する。
# - "vector_file" : Shapefile / GeoPackage / GeoJSON等の外部ベクタファイルを使う。
#
# 既存の地形分類ベクトルタイル取得Rmdと同じ構成にしている。
target_area_mode <- "gpkg_layer"

# -------------------------------------------------------------------------
# 2. GPKGレイヤを対象範囲にする場合
# -------------------------------------------------------------------------
# 今回のプロジェクト用の既定値。
# ローカルでファイル名が Kokubunji-Jomon.gpkg の場合は、ここを変更する。
target_area_gpkg_path <- "data_raw/Kokubunji_Jomon.gpkg"

# 対象範囲レイヤ名。
# 境界ぎりぎりでタイルが切れるのを避けるため、bufferがある場合はbufferを推奨する。
# 例："kokubunji_city_buffer" / "kokubunji_city_boundary"
target_area_layer <- "kokubunji_city_buffer"

# target_area_layer が見つからない場合の代替候補。
target_area_layer_fallbacks <- c(
  "kokubunji_city_boundary",
  "city_boundary",
  "boundary"
)

# -------------------------------------------------------------------------
# 3. bboxを直接指定する場合
# -------------------------------------------------------------------------
# target_area_mode <- "bbox_lonlat" にした場合に使用する。
# EPSG:4326 の xmin, ymin, xmax, ymax。
# 下記は例示値なので、他地域では必ず変更する。
target_bbox_lonlat <- c(
  xmin = 139.42,
  ymin = 35.66,
  xmax = 139.52,
  ymax = 35.73
)

# -------------------------------------------------------------------------
# 4. 外部ベクタファイルを対象範囲にする場合
# -------------------------------------------------------------------------
# target_area_mode <- "vector_file" にした場合に使用する。
# GPKGの場合は layer 名を指定する。Shapefile/GeoJSONでは NA のままでよい。
target_area_vector_path <- "data_raw/target_area.gpkg"
target_area_vector_layer <- NA_character_

# -------------------------------------------------------------------------
# 5. 対象範囲のbbox利用とclip設定
# -------------------------------------------------------------------------
# TRUEにすると、指定ベクタレイヤの実形状ではなく、
# その外接矩形 bbox を対象範囲として使用する。
#
# TRUE  : bbox範囲でタイル取得し、bbox範囲で保存
# FALSE : bbox範囲でタイル取得し、元のベクタ形状でmaskして保存
use_bbox_as_target_area <- FALSE

# TRUEの場合、出力GeoTIFFを対象範囲でmaskする。
# use_bbox_as_target_area <- TRUE の場合はbbox矩形でmaskされる。
# use_bbox_as_target_area <- FALSE の場合は指定ベクタレイヤの形状でmaskされる。
clip_to_target_area <- TRUE

# bbox境界での取りこぼしを避けるため、取得するタイル範囲を外側へ広げる数。
tile_buffer_n <- 1

# -------------------------------------------------------------------------
# 6. ソースとなるXYZタイル地図の指定
# -------------------------------------------------------------------------
# ここを変更すると、別のXYZタイル地図を取得できる。
# {z}, {x}, {y} は必ず残す。
#
# サンプル：国土地理院 陰影起伏図 hillshademap
source_tile_name <- "hillshademap"
source_tile_url_template <- "https://cyberjapandata.gsi.go.jp/xyz/hillshademap/{z}/{x}/{y}.png"

# 取得するズームレベル。
# hillshademapでは、対象範囲が市域程度なら 15〜16 程度が扱いやすい。
# 高ズームほど解像度は高くなるが、取得タイル数と出力サイズが増える。
source_tile_zoom <- 16

# サーバーへの連続アクセスを避けるための待機秒数。
request_sleep_sec <- 0.03

# -------------------------------------------------------------------------
# 7. 出力ファイル名の指定
# -------------------------------------------------------------------------
# ここを変更すると、出力GeoTIFF名を変更できる。
# 別のタイル地図を取得する場合は、source_tile_name と合わせて変更する。
output_dir <- "data_raw"
output_geotiff_path <- file.path(output_dir, "gsi_hillshademap.tif")

# 取得・出力サマリCSV。
summary_csv_path <- file.path(output_dir, "gsi_hillshademap_download_summary.csv")

# -------------------------------------------------------------------------
# 8. 出力GeoTIFFの投影・解像度・リサンプリング設定
# -------------------------------------------------------------------------
# 出力先CRS。
# NAの場合は、対象範囲レイヤのCRSを使用する。
# 例：output_crs_epsg <- 6677
output_crs_epsg <- NA_integer_

# 出力ピクセルサイズ。
# NAの場合は terra::project() の自動設定に任せる。
# メートル系CRSへ出力する場合、固定解像度にしたいなら 2, 2.5, 5 などを指定する。
output_pixel_size_m <- NA_real_

# リサンプリング方法。
# 連続的な表示画像、陰影起伏図、空中写真等："bilinear"
# 色分け図、カテゴリ画像、分類図等："near"
resampling_method <- "bilinear"

# PNGがRGBA 4バンドの場合にalphaを落としてRGB 3バンドにする。
drop_alpha_band <- TRUE

# RGBを1バンドのグレースケールに変換する。
# hillshadeは表示画像としてRGBのままでもよい。
convert_rgb_to_grayscale <- FALSE

# PNGタイルは通常0〜255の画像値なので、GeoTIFF出力時にByte型を使う。
# bilinear投影後も表示用ラスタとして扱う場合はTRUEでよい。
write_byte_geotiff <- TRUE

# GeoTIFF圧縮設定。
geotiff_gdal_options <- c("COMPRESS=LZW")

parameter_table <- tibble::tribble(
  ~group, ~parameter, ~value, ~meaning,
  "target_area", "target_area_mode", target_area_mode, "対象範囲の指定方法",
  "target_area", "target_area_gpkg_path", target_area_gpkg_path, "対象範囲GPKG",
  "target_area", "target_area_layer", target_area_layer, "対象範囲レイヤ",
  "target_area", "use_bbox_as_target_area", as.character(use_bbox_as_target_area), "指定レイヤのbboxを対象範囲本体にするか",
  "target_area", "clip_to_target_area", as.character(clip_to_target_area), "対象範囲でmaskするか",
  "tile_source", "source_tile_name", source_tile_name, "取得するタイル地図名",
  "tile_source", "source_tile_url_template", source_tile_url_template, "XYZタイルURLテンプレート",
  "tile_source", "source_tile_zoom", as.character(source_tile_zoom), "取得ズームレベル",
  "output", "output_geotiff_path", output_geotiff_path, "出力GeoTIFF",
  "output", "output_crs_epsg", as.character(output_crs_epsg), "出力CRS EPSG。NAなら対象範囲CRS",
  "output", "output_pixel_size_m", as.character(output_pixel_size_m), "出力ピクセルサイズ。NAなら自動",
  "output", "resampling_method", resampling_method, "投影変換時のリサンプリング方法",
  "output", "drop_alpha_band", as.character(drop_alpha_band), "RGBAのalphaを落とすか",
  "output", "convert_rgb_to_grayscale", as.character(convert_rgb_to_grayscale), "RGBを1バンド化するか"
)

print(parameter_table)
```

# c03_read-target-area

**目的**：指定された対象範囲を読み込み、タイル取得用のEPSG:4326 bboxを作成する。  
**達成指標**：`target_area`, `target_area_union`, `target_area_4326`, `target_bbox_4326`, `target_crs` が作成される。

```{r c03_read-target-area, eval=TRUE}
read_target_area_from_gpkg <- function(gpkg_path, layer_name, fallback_layers = character()) {
  if (!file.exists(gpkg_path)) {
    stop("対象範囲GPKGが見つかりません: ", gpkg_path)
  }

  available_layers <- sf::st_layers(gpkg_path)$name
  selected_layer <- layer_name

  if (!selected_layer %in% available_layers) {
    fallback_hit <- fallback_layers[fallback_layers %in% available_layers]

    if (length(fallback_hit) > 0) {
      warning(
        "指定レイヤが見つからないため、代替レイヤを使用します: ",
        selected_layer,
        " -> ",
        fallback_hit[1]
      )
      selected_layer <- fallback_hit[1]
    } else {
      stop(
        "対象範囲レイヤが見つかりません: ", selected_layer,
        "\n利用可能レイヤ: ", paste(available_layers, collapse = ", ")
      )
    }
  }

  sf::st_read(gpkg_path, layer = selected_layer, quiet = TRUE) |>
    sf::st_zm(drop = TRUE, what = "ZM") |>
    safe_st_make_valid()
}

read_target_area_from_bbox <- function(bbox_lonlat) {
  if (!all(c("xmin", "ymin", "xmax", "ymax") %in% names(bbox_lonlat))) {
    stop("target_bbox_lonlat には xmin, ymin, xmax, ymax の名前付き値が必要です。")
  }

  bbox <- sf::st_bbox(
    bbox_lonlat,
    crs = sf::st_crs(4326)
  )

  bbox_sfc <- sf::st_as_sfc(bbox)

  sf::st_sf(
    target_id = 1L,
    geometry = bbox_sfc
  ) |>
    safe_st_make_valid()
}

read_target_area_from_vector_file <- function(path, layer = NA_character_) {
  if (!file.exists(path)) {
    stop("対象範囲ベクタファイルが見つかりません: ", path)
  }

  if (is.na(layer) || length(layer) == 0 || layer == "") {
    sf::st_read(path, quiet = TRUE) |>
      sf::st_zm(drop = TRUE, what = "ZM") |>
      safe_st_make_valid()
  } else {
    sf::st_read(path, layer = layer, quiet = TRUE) |>
      sf::st_zm(drop = TRUE, what = "ZM") |>
      safe_st_make_valid()
  }
}

if (target_area_mode == "gpkg_layer") {
  target_area <- read_target_area_from_gpkg(
    gpkg_path = target_area_gpkg_path,
    layer_name = target_area_layer,
    fallback_layers = target_area_layer_fallbacks
  )
} else if (target_area_mode == "bbox_lonlat") {
  target_area <- read_target_area_from_bbox(target_bbox_lonlat)
} else if (target_area_mode == "vector_file") {
  target_area <- read_target_area_from_vector_file(
    path = target_area_vector_path,
    layer = target_area_vector_layer
  )
} else {
  stop("target_area_mode が不正です: ", target_area_mode)
}

if (nrow(target_area) == 0) {
  stop("対象範囲が0件です。")
}

if (is.na(sf::st_crs(target_area))) {
  stop("対象範囲のCRSが未定義です。CRSを定義してから実行してください。")
}

target_area <- target_area |>
  safe_st_make_valid()

target_area_union_original <- sf::st_sf(
  target_id = 1L,
  geometry = sf::st_union(sf::st_geometry(target_area))
) |>
  safe_st_make_valid()

target_crs <- sf::st_crs(target_area_union_original)

# 指定ベクタレイヤのbboxをEPSG:4326で作成する。
target_bbox_sfc <- target_area_union_original |>
  sf::st_transform(4326) |>
  sf::st_bbox() |>
  sf::st_as_sfc()

target_bbox_area_4326 <- sf::st_sf(
  target_id = 1L,
  geometry = target_bbox_sfc
)

# use_bbox_as_target_area = TRUE の場合、
# 以後の取得範囲・mask範囲をbboxポリゴンに置き換える。
if (isTRUE(use_bbox_as_target_area)) {
  target_area_union <- target_bbox_area_4326 |>
    sf::st_transform(target_crs) |>
    safe_st_make_valid()
} else {
  target_area_union <- target_area_union_original |>
    safe_st_make_valid()
}

target_area_4326 <- target_area_union |>
  sf::st_transform(4326)

target_bbox_4326 <- sf::st_bbox(target_area_4326)

if (!is.na(output_crs_epsg)) {
  output_crs <- sf::st_crs(output_crs_epsg)
} else {
  output_crs <- target_crs
}

if (is.na(output_crs)) {
  stop("output_crs が未定義です。output_crs_epsg または対象範囲CRSを確認してください。")
}

output_crs_string <- if (!is.na(output_crs$epsg)) {
  paste0("EPSG:", output_crs$epsg)
} else if (!is.na(output_crs$wkt)) {
  output_crs$wkt
} else {
  output_crs$input
}

cat("target CRS:", target_crs$input, "\n")
cat("output CRS:", output_crs$input, "\n")
cat("use_bbox_as_target_area:", use_bbox_as_target_area, "\n")
print(target_bbox_4326)
```

# c04_build-tile-index

**目的**：対象範囲bboxを含むXYZタイル番号を計算する。  
**達成指標**：`tile_index` が作成される。

```{r c04_build-tile-index, eval=TRUE}
webmercator_lat_limit <- 85.05112878

clip_lat_for_xyz <- function(lat) {
  pmax(pmin(lat, webmercator_lat_limit), -webmercator_lat_limit)
}

lon_to_tile_x <- function(lon, z) {
  floor((lon + 180) / 360 * 2^z)
}

lat_to_tile_y <- function(lat, z) {
  lat <- clip_lat_for_xyz(lat)
  lat_rad <- lat * pi / 180
  floor((1 - log(tan(lat_rad) + 1 / cos(lat_rad)) / pi) / 2 * 2^z)
}

clamp_tile_index <- function(v, z) {
  pmax(pmin(v, 2^z - 1), 0)
}

x_min <- lon_to_tile_x(target_bbox_4326[["xmin"]], source_tile_zoom)
x_max <- lon_to_tile_x(target_bbox_4326[["xmax"]], source_tile_zoom)

# XYZタイルでは北ほどyが小さい。
y_min <- lat_to_tile_y(target_bbox_4326[["ymax"]], source_tile_zoom)
y_max <- lat_to_tile_y(target_bbox_4326[["ymin"]], source_tile_zoom)

x_seq <- seq(
  clamp_tile_index(x_min - tile_buffer_n, source_tile_zoom),
  clamp_tile_index(x_max + tile_buffer_n, source_tile_zoom)
)

y_seq <- seq(
  clamp_tile_index(y_min - tile_buffer_n, source_tile_zoom),
  clamp_tile_index(y_max + tile_buffer_n, source_tile_zoom)
)

tile_index <- tidyr::expand_grid(
  z = source_tile_zoom,
  x = x_seq,
  y = y_seq
)

cat("source tile:", source_tile_name, "\n")
cat("zoom:", source_tile_zoom, "\n")
cat("tile count:", nrow(tile_index), "\n")
print(utils::head(tile_index))
```

# c05_fetch-raster-tiles

**目的**：XYZ PNGタイルを取得し、EPSG:3857のタイルラスタとして読み込む。  
**達成指標**：`raster_tiles_3857` が作成される。

```{r c05_fetch-raster-tiles, eval=TRUE}
make_tile_url <- function(url_template, z, x, y) {
  out <- gsub("\\{z\\}", z, url_template)
  out <- gsub("\\{x\\}", x, out)
  out <- gsub("\\{y\\}", y, out)
  out
}

tile_extent_3857 <- function(z, x, y, tile_size_px = 256) {
  origin_shift <- pi * 6378137
  resolution <- 2 * origin_shift / (tile_size_px * 2^z)

  xmin <- -origin_shift + x * tile_size_px * resolution
  xmax <- -origin_shift + (x + 1) * tile_size_px * resolution
  ymax <- origin_shift - y * tile_size_px * resolution
  ymin <- origin_shift - (y + 1) * tile_size_px * resolution

  terra::ext(xmin, xmax, ymin, ymax)
}

read_one_png_tile_as_raster <- function(url, z, x, y) {
  tmp_png <- tempfile(fileext = ".png")
  on.exit(unlink(tmp_png), add = TRUE)

  ok <- tryCatch(
    {
      utils::download.file(
        url = url,
        destfile = tmp_png,
        mode = "wb",
        quiet = TRUE
      )
      TRUE
    },
    warning = function(w) FALSE,
    error = function(e) FALSE
  )

  if (!ok || !file.exists(tmp_png) || file.info(tmp_png)$size == 0) {
    return(NULL)
  }

  r <- tryCatch(
    {
      terra::rast(tmp_png)
    },
    error = function(e) NULL
  )

  if (is.null(r)) {
    return(NULL)
  }

  # RGBAタイルの場合、必要に応じてalpha bandを落とす。
  if (isTRUE(drop_alpha_band) && terra::nlyr(r) == 4) {
    r <- r[[1:3]]
  }

  # RGBをグレースケール1バンドに変換する。
  if (isTRUE(convert_rgb_to_grayscale) && terra::nlyr(r) >= 3) {
    r <- r[[1]] * 0.299 + r[[2]] * 0.587 + r[[3]] * 0.114
    names(r) <- "gray"
  }

  terra::ext(r) <- tile_extent_3857(z, x, y)
  terra::crs(r) <- "EPSG:3857"

  names(r) <- paste0(source_tile_name, "_band_", seq_len(terra::nlyr(r)))

  r
}

raster_tiles_3857 <- vector("list", nrow(tile_index))

download_log <- tibble::tibble(
  z = integer(),
  x = integer(),
  y = integer(),
  url = character(),
  downloaded = logical()
)

for (i in seq_len(nrow(tile_index))) {
  z <- tile_index$z[i]
  x <- tile_index$x[i]
  y <- tile_index$y[i]

  tile_url <- make_tile_url(
    url_template = source_tile_url_template,
    z = z,
    x = x,
    y = y
  )

  raster_tiles_3857[[i]] <- read_one_png_tile_as_raster(
    url = tile_url,
    z = z,
    x = x,
    y = y
  )

  download_log <- dplyr::bind_rows(
    download_log,
    tibble::tibble(
      z = z,
      x = x,
      y = y,
      url = tile_url,
      downloaded = !is.null(raster_tiles_3857[[i]])
    )
  )

  if (i %% 25 == 0 || i == nrow(tile_index)) {
    cat("  raster tiles processed:", i, "/", nrow(tile_index), "\n")
  }

  if (request_sleep_sec > 0) {
    Sys.sleep(request_sleep_sec)
  }
}

raster_tiles_3857 <- purrr::compact(raster_tiles_3857)

if (length(raster_tiles_3857) == 0) {
  stop("取得できたラスタタイルがありません。URL、zoom、対象範囲を確認してください。")
}

cat("downloaded raster tile count:", length(raster_tiles_3857), "\n")
print(download_log |> dplyr::count(downloaded))
```

# c06_mosaic-crop-project

**目的**：取得したタイルをモザイクし、対象範囲でcrop/maskし、指定CRSへ投影する。  
**達成指標**：`tile_mosaic_output_crs` が作成される。

```{r c06_mosaic-crop-project, eval=TRUE}
cat("mosaicking raster tiles...\n")

tile_mosaic_3857 <- do.call(terra::merge, raster_tiles_3857)

cat("mosaic CRS:", terra::crs(tile_mosaic_3857), "\n")
print(tile_mosaic_3857)

target_area_3857 <- target_area_union |>
  sf::st_transform(3857)

# まずEPSG:3857側で対象範囲付近にcrop/maskする。
tile_mosaic_3857 <- terra::crop(
  tile_mosaic_3857,
  terra::vect(target_area_3857)
)

if (isTRUE(clip_to_target_area)) {
  tile_mosaic_3857 <- terra::mask(
    tile_mosaic_3857,
    terra::vect(target_area_3857)
  )
}

# 出力CRS側の対象範囲。
target_area_output_crs <- target_area_union |>
  sf::st_transform(output_crs)

if (is.finite(output_pixel_size_m) && output_pixel_size_m > 0) {
  output_template <- terra::rast(
    terra::ext(terra::vect(target_area_output_crs)),
    resolution = output_pixel_size_m,
    crs = output_crs_string
  )

  tile_mosaic_output_crs <- terra::project(
    tile_mosaic_3857,
    output_template,
    method = resampling_method
  )
} else {
  tile_mosaic_output_crs <- terra::project(
    tile_mosaic_3857,
    output_crs_string,
    method = resampling_method
  )
}

# 投影後にも最終crop/maskを行う。
tile_mosaic_output_crs <- terra::crop(
  tile_mosaic_output_crs,
  terra::vect(target_area_output_crs)
)

if (isTRUE(clip_to_target_area)) {
  tile_mosaic_output_crs <- terra::mask(
    tile_mosaic_output_crs,
    terra::vect(target_area_output_crs)
  )
}

names(tile_mosaic_output_crs) <- paste0(
  source_tile_name,
  "_band_",
  seq_len(terra::nlyr(tile_mosaic_output_crs))
)

print(tile_mosaic_output_crs)
```

# c07_write-geotiff

**目的**：モザイク済みラスタをGeoTIFFとして保存する。  
**達成指標**：`output_geotiff_path` にGeoTIFFが作成される。

```{r c07_write-geotiff, eval=TRUE}
safe_dir_create(dirname(output_geotiff_path))

write_args <- list(
  x = tile_mosaic_output_crs,
  filename = output_geotiff_path,
  overwrite = TRUE,
  gdal = geotiff_gdal_options
)

if (isTRUE(write_byte_geotiff)) {
  write_args$datatype <- "INT1U"
}

do.call(terra::writeRaster, write_args)

cat("GeoTIFF written:", output_geotiff_path, "\n")

output_file_info <- tibble::tibble(
  output_geotiff_path = output_geotiff_path,
  exists = file.exists(output_geotiff_path),
  size_bytes = ifelse(
    file.exists(output_geotiff_path),
    file.info(output_geotiff_path)$size,
    NA_real_
  )
)

print(output_file_info)
```

# c08_write-summary

**目的**：取得・変換・保存結果をCSVに記録する。  
**達成指標**：`summary_csv_path` が作成される。

```{r c08_write-summary, eval=TRUE}
summary_table <- tibble::tibble(
  source_tile_name = source_tile_name,
  source_tile_url_template = source_tile_url_template,
  source_tile_zoom = source_tile_zoom,
  tile_count_requested = nrow(tile_index),
  tile_count_downloaded = length(raster_tiles_3857),
  target_area_mode = target_area_mode,
  target_area_gpkg_path = ifelse(target_area_mode == "gpkg_layer", target_area_gpkg_path, NA_character_),
  target_area_layer = ifelse(target_area_mode == "gpkg_layer", target_area_layer, NA_character_),
  use_bbox_as_target_area = use_bbox_as_target_area,
  clip_to_target_area = clip_to_target_area,
  output_geotiff_path = output_geotiff_path,
  output_crs = terra::crs(tile_mosaic_output_crs),
  nlyr = terra::nlyr(tile_mosaic_output_crs),
  nrow = terra::nrow(tile_mosaic_output_crs),
  ncol = terra::ncol(tile_mosaic_output_crs),
  res_x = terra::res(tile_mosaic_output_crs)[1],
  res_y = terra::res(tile_mosaic_output_crs)[2],
  resampling_method = resampling_method,
  output_exists = file.exists(output_geotiff_path),
  output_size_bytes = ifelse(
    file.exists(output_geotiff_path),
    file.info(output_geotiff_path)$size,
    NA_real_
  )
)

safe_dir_create(dirname(summary_csv_path))

readr::write_csv(
  summary_table,
  summary_csv_path
)

download_log_csv_path <- file.path(
  dirname(summary_csv_path),
  paste0(source_tile_name, "_tile_download_log.csv")
)

readr::write_csv(
  download_log,
  download_log_csv_path
)

cat("summary CSV:", summary_csv_path, "\n")
cat("download log CSV:", download_log_csv_path, "\n")
print(summary_table)
```

# c09_chunk-list

**目的**：このRmdに含まれるchunkを一覧化する。  
**達成指標**：処理順と各chunkの役割が確認できる。

```{r c09_chunk-list, eval=TRUE}
chunk_list <- tibble::tribble(
  ~chunk, ~purpose,
  "c01_setup", "必要パッケージと共通関数を準備する。",
  "c02_parameters", "対象範囲・ソースタイル・保存先・投影条件を指定する。",
  "c03_read-target-area", "対象範囲を読み込み、EPSG:4326 bboxを作成する。",
  "c04_build-tile-index", "対象範囲を含むXYZタイル番号を計算する。",
  "c05_fetch-raster-tiles", "XYZ PNGタイルを取得し、EPSG:3857ラスタとして読み込む。",
  "c06_mosaic-crop-project", "タイルをモザイクし、crop/maskし、指定CRSへ投影する。",
  "c07_write-geotiff", "モザイク済みラスタをGeoTIFFとして保存する。",
  "c08_write-summary", "取得・保存結果のCSVとダウンロードログを作成する。",
  "c09_chunk-list", "chunk一覧を表示する。"
)

print(chunk_list)
```

# chunk一覧

| 番号 | chunk名 | 内容 |
|---:|---|---|
| 01 | `c01_setup` | 必要パッケージと共通関数を準備する。 |
| 02 | `c02_parameters` | 対象範囲・ソースタイル・保存先・投影条件を指定する。 |
| 03 | `c03_read-target-area` | 対象範囲を読み込み、EPSG:4326 bboxを作成する。 |
| 04 | `c04_build-tile-index` | 対象範囲を含むXYZタイル番号を計算する。 |
| 05 | `c05_fetch-raster-tiles` | XYZ PNGタイルを取得し、EPSG:3857ラスタとして読み込む。 |
| 06 | `c06_mosaic-crop-project` | タイルをモザイクし、crop/maskし、指定CRSへ投影する。 |
| 07 | `c07_write-geotiff` | モザイク済みラスタをGeoTIFFとして保存する。 |
| 08 | `c08_write-summary` | 取得・保存結果のCSVとダウンロードログを作成する。 |
| 09 | `c09_chunk-list` | chunk一覧を表示する。 |
