---
title: "国分寺市縄文住居跡立地予測：地形GAM・谷底補正版"
author: "Atsushi Noguchi"
date: "`r Sys.Date()`"
output:
  html_document:
    toc: true
    toc_depth: 3
    number_sections: true
---

# 分析方針

本R Markdownは、国分寺市域における縄文時代住居跡の立地を、10mグリッド単位で評価するためのワークフローである。

前段階の検討で、谷底・谷縁辺をGAMの説明変数に直接入れると、モデルが「谷底そのもの」と「谷縁辺・段丘縁辺」を十分に分離できず、谷底に過大な高予測値が出ることが確認された。そのため、この版では以下の方針に変更する。

1. `presence` は縄文住居跡が確認されたセル、`absence` は十分に調査されているが縄文住居跡が確認されなかったセル、`no_data` は未調査または有無不明のセルとする。
2. `northness` は予備分析で寄与が小さかったため用いない。
3. GAM本体には、標高・傾斜・起伏・TPI・比高・eastnessのみを入れる。
4. `valley_bottom_flag_v2` と `valley_edge_flag_v2` は、モデルの説明変数ではなく、診断・後処理レイヤとして扱う。
5. 谷底は一律に0へマスクせず、まずは減衰係数をかけた「谷底補正済み相対適地スコア」として扱う。
6. 最終図は、既調査域を含む「存在確率図」ではなく、`no_data` 領域内の相対的な地形適合度・優先度として表示する。

# 0. 初期設定

## setup

使用するパッケージと補助関数を読み込む。

```{r setup, message=FALSE, warning=FALSE}
required_packages <- c(
  "sf", "terra", "dplyr", "tidyr", "ggplot2",
  "mgcv", "readr", "broom", "tibble"
)

missing_packages <- required_packages[
  !vapply(required_packages, requireNamespace, logical(1), quietly = TRUE)
]

if (length(missing_packages) > 0) {
  stop(
    "不足しているパッケージがあります。先にインストールしてください: ",
    paste(missing_packages, collapse = ", ")
  )
}

library(sf)
library(terra)
library(dplyr)
library(tidyr)
library(ggplot2)
library(mgcv)
library(readr)
library(broom)
library(tibble)

options(stringsAsFactors = FALSE)
sf::sf_use_s2(FALSE)

make_circle_window <- function(r, radius_m) {
  res_xy <- terra::res(r)

  if (abs(res_xy[1] - res_xy[2]) > 1e-6) {
    warning("DEMのX方向・Y方向の解像度が異なります。平均解像度で円形近傍を作成します。")
  }

  res_m <- mean(res_xy)
  n <- ceiling(radius_m / res_m)

  coords <- expand.grid(
    x = -n:n,
    y = -n:n
  )

  dist_m <- sqrt(coords$x^2 + coords$y^2) * res_m

  matrix(
    ifelse(dist_m <= radius_m, 1, NA),
    nrow = 2 * n + 1,
    ncol = 2 * n + 1,
    byrow = FALSE
  )
}

write_gpkg_layer_safe <- function(x, dsn, layer) {
  dir.create(dirname(dsn), showWarnings = FALSE, recursive = TRUE)

  if (nrow(x) == 0) {
    message("スキップ: ", layer, " は0件です。")
    return(invisible(NULL))
  }

  x <- sf::st_make_valid(x)

  sf::st_write(
    x,
    dsn = dsn,
    layer = layer,
    driver = "GPKG",
    delete_layer = TRUE,
    quiet = TRUE
  )

  message("出力: ", layer, " / ", dsn)
  invisible(NULL)
}

calc_auc_rank <- function(truth, score) {
  ok <- !is.na(truth) & !is.na(score)
  truth <- as.integer(truth[ok])
  score <- as.numeric(score[ok])

  n_pos <- sum(truth == 1)
  n_neg <- sum(truth == 0)

  if (n_pos == 0 || n_neg == 0) {
    return(NA_real_)
  }

  r <- rank(score, ties.method = "average")
  auc <- (sum(r[truth == 1]) - n_pos * (n_pos + 1) / 2) / (n_pos * n_neg)
  as.numeric(auc)
}
```

## paths

入力データ、出力先、分析パラメータを設定する。

```{r paths}
gpkg_url <- "https://raw.githubusercontent.com/kotdijian/KJomonSitePrediction/main/Kokubunji_Jomon.gpkg"
dem_url  <- "https://raw.githubusercontent.com/kotdijian/KJomonSitePrediction/main/10mDEM.tif"

raw_dir <- "data_raw"
processed_dir <- "data_processed"
output_dir <- "outputs"

# 自己相関分析用Rmdで processed_dir が上書きされる事故を避けるため、地形GAM用に明示する。
terrain_processed_dir <- processed_dir

gpkg_path <- file.path(raw_dir, "Kokubunji_Jomon.gpkg")
dem_path  <- file.path(raw_dir, "10mDEM.tif")

force_download <- FALSE
analysis_crs <- 6677
cell_size_m <- 10

# absenceとして扱う最小調査面積比率。
# 0では境界にわずかにかかったセルまでabsenceになるため、この版では0.25を初期値とする。
surveyed_ratio_min_for_absence <- 0.25

# 谷底・谷縁辺候補抽出パラメータ。
vb_tpi250_threshold <- -1.0
vb_tpi500_threshold <- -1.0
vb_rel250_max <- 2.0
vb_rel500_max <- 3.0
vb_slope_max <- 3.0
min_patch_cells <- 30

valley_edge_dist_max <- 100
valley_edge_slope_min <- 3.0
valley_edge_relmin_max <- 10.0

# 谷底補正係数。0にしないことで、既知presenceと重なる谷底候補を完全除外しない。
valley_bottom_penalty_factor <- 0.20

# 最終分類用分位。
nodata_class_probs <- c(0.80, 0.90, 0.95, 0.99)

dir.create(raw_dir, showWarnings = FALSE, recursive = TRUE)
dir.create(processed_dir, showWarnings = FALSE, recursive = TRUE)
dir.create(terrain_processed_dir, showWarnings = FALSE, recursive = TRUE)
dir.create(output_dir, showWarnings = FALSE, recursive = TRUE)
```

# 1. データ読み込み

## download-data

GeoPackageとDEMをダウンロードする。

```{r download-data}
if (force_download || !file.exists(gpkg_path)) {
  download.file(gpkg_url, gpkg_path, mode = "wb")
}

if (force_download || !file.exists(dem_path)) {
  download.file(dem_url, dem_path, mode = "wb")
}
```

## inspect-input-files

入力ファイルの存在とサイズを確認する。

```{r inspect-input-files}
input_files <- tibble::tibble(
  file = c(gpkg_path, dem_path),
  exists = file.exists(c(gpkg_path, dem_path)),
  size_bytes = ifelse(
    file.exists(c(gpkg_path, dem_path)),
    file.info(c(gpkg_path, dem_path))$size,
    NA_real_
  )
)

input_files

if (any(!input_files$exists)) {
  stop("入力ファイルが見つかりません。download-data chunkを確認してください。")
}
```

## inspect-gpkg-layers

GeoPackage内のレイヤ名を確認する。

```{r inspect-gpkg-layers}
gpkg_layers <- sf::st_layers(gpkg_path)
gpkg_layers

available_layers <- gpkg_layers$name
available_layers
```

## read-vector-layers

住居跡、調査区、市境界を読み込む。

```{r read-vector-layers}
pick_layer <- function(candidates, available) {
  hit <- candidates[candidates %in% available]
  if (length(hit) == 0) {
    stop("候補レイヤが見つかりません: ", paste(candidates, collapse = ", "))
  }
  hit[1]
}

read_layer_required <- function(path, layer, crs = analysis_crs) {
  x <- sf::st_read(path, layer = layer, quiet = TRUE)
  x <- sf::st_zm(x, drop = TRUE, what = "ZM")
  x <- sf::st_make_valid(x)
  x <- sf::st_transform(x, crs)
  x
}

trench_layer <- pick_layer(c("trench_polygon", "trenchi_polygon"), available_layers)
city_layer <- pick_layer("kokubunji_city_boundary", available_layers)

jdwelling_polygon <- read_layer_required(gpkg_path, "jdwelling_polygon")
jdwelling_point <- read_layer_required(gpkg_path, "jdwelling_point")
trench_polygon <- read_layer_required(gpkg_path, trench_layer)
city_boundary <- read_layer_required(gpkg_path, city_layer)

list(
  dwelling_polygon_n = nrow(jdwelling_polygon),
  dwelling_point_n = nrow(jdwelling_point),
  trench_n = nrow(trench_polygon),
  city_boundary_n = nrow(city_boundary)
)
```

## read-dem

DEMを読み込み、分析範囲に切り出す。

```{r read-dem}
dem <- terra::rast(dem_path)

if (is.na(terra::crs(dem))) {
  terra::crs(dem) <- paste0("EPSG:", analysis_crs)
}

city_vect <- terra::vect(city_boundary)
dem_city <- terra::crop(dem, city_vect)
dem_city <- terra::mask(dem_city, city_vect)
names(dem_city) <- "elev"

dem_city
terra::res(dem_city)
terra::crs(dem_city)
```

# 2. 10mグリッドと目的変数

## create-grid-10m

DEMセルに対応する10mグリッドを作成する。

```{r create-grid-10m}
grid10 <- terra::as.polygons(
  dem_city,
  values = FALSE,
  na.rm = TRUE
) |>
  sf::st_as_sf() |>
  sf::st_make_valid() |>
  sf::st_transform(analysis_crs)

grid10 <- grid10 |>
  dplyr::mutate(
    grid_id = dplyr::row_number()
  )

grid10$cell_area_m2 <- as.numeric(sf::st_area(grid10))

grid10 <- grid10 |>
  dplyr::select(grid_id, cell_area_m2, geometry)

grid10
```

## surveyed-area

調査区ポリゴンとの交差面積から、各グリッドセルの調査済み面積比率を計算する。

```{r surveyed-area, message=FALSE, warning=FALSE}
trench_union_geom <- sf::st_union(
  sf::st_geometry(sf::st_make_valid(trench_polygon))
)

trench_union <- sf::st_sf(
  geometry = trench_union_geom
)

sf::st_crs(trench_union) <- sf::st_crs(grid10)

survey_intersections <- suppressWarnings(
  sf::st_intersection(
    grid10 |> dplyr::select(grid_id),
    trench_union
  )
)

survey_intersections$surveyed_area_m2 <- as.numeric(sf::st_area(survey_intersections))

survey_area_by_grid <- survey_intersections |>
  sf::st_drop_geometry() |>
  dplyr::group_by(grid_id) |>
  dplyr::summarise(
    surveyed_area_m2 = sum(surveyed_area_m2, na.rm = TRUE),
    .groups = "drop"
  )

grid10 <- grid10 |>
  dplyr::left_join(survey_area_by_grid, by = "grid_id") |>
  dplyr::mutate(
    surveyed_area_m2 = tidyr::replace_na(surveyed_area_m2, 0),
    surveyed_ratio = pmin(surveyed_area_m2 / cell_area_m2, 1),
    surveyed_flag = surveyed_ratio >= surveyed_ratio_min_for_absence
  )

grid10 |>
  sf::st_drop_geometry() |>
  dplyr::summarise(
    n = dplyr::n(),
    surveyed_cells = sum(surveyed_flag, na.rm = TRUE),
    surveyed_ratio_min = min(surveyed_ratio, na.rm = TRUE),
    surveyed_ratio_med = median(surveyed_ratio, na.rm = TRUE),
    surveyed_ratio_max = max(surveyed_ratio, na.rm = TRUE)
  )
```

## dwelling-response

住居跡ポリゴンと重なるセルを `presence = 1` とし、十分に調査済みで住居跡がないセルを `absence = 0` とする。

```{r dwelling-response}
dwelling_union_geom <- sf::st_union(
  sf::st_geometry(sf::st_make_valid(jdwelling_polygon))
)

dwelling_union <- sf::st_sf(
  geometry = dwelling_union_geom
)

sf::st_crs(dwelling_union) <- sf::st_crs(grid10)

dwelling_hit <- lengths(sf::st_intersects(grid10, dwelling_union)) > 0

grid10 <- grid10 |>
  dplyr::mutate(
    dwelling_presence = as.integer(dwelling_hit),
    response = dplyr::case_when(
      dwelling_presence == 1 ~ 1L,
      dwelling_presence == 0 & surveyed_flag ~ 0L,
      TRUE ~ NA_integer_
    )
  )

grid10 |>
  sf::st_drop_geometry() |>
  dplyr::group_by(response) |>
  dplyr::summarise(
    n = dplyr::n(),
    dwelling_presence_n = sum(dwelling_presence, na.rm = TRUE),
    surveyed_ratio_med = median(surveyed_ratio, na.rm = TRUE),
    .groups = "drop"
  )
```

## export-response-check

presence / absence / no_data の確認用レイヤを書き出す。

```{r export-response-check}
response_check_gpkg <- file.path(terrain_processed_dir, "response_grid_check.gpkg")

response_grid_out <- grid10 |>
  dplyr::mutate(
    cell_status = dplyr::case_when(
      !is.na(response) & response == 1 ~ "presence",
      !is.na(response) & response == 0 ~ "absence",
      TRUE ~ "no_data"
    )
  ) |>
  dplyr::select(
    grid_id, cell_status, response, dwelling_presence,
    surveyed_ratio, surveyed_area_m2, cell_area_m2
  )

write_gpkg_layer_safe(
  response_grid_out,
  response_check_gpkg,
  "response_grid"
)
```

# 3. 地形指標

## basic-terrain-indices

標高、傾斜、局所起伏、eastnessを作成する。eastnessは、東向き斜面を正、西向き斜面を負とする。

```{r basic-terrain-indices}
slope_r <- terra::terrain(dem_city, v = "slope", unit = "degrees")
aspect_r <- terra::terrain(dem_city, v = "aspect", unit = "degrees")

names(slope_r) <- "slope_deg"
names(aspect_r) <- "aspect_deg"

eastness_r <- sin(aspect_r * pi / 180)
eastness_r <- terra::ifel(slope_r < 1, 0, eastness_r)
names(eastness_r) <- "eastness"

w50 <- make_circle_window(dem_city, 50)
relief_50m <- terra::focal(dem_city, w = w50, fun = max, na.rm = TRUE) -
  terra::focal(dem_city, w = w50, fun = min, na.rm = TRUE)
names(relief_50m) <- "relief_50m"

basic_terrain_stack <- c(dem_city, slope_r, eastness_r, relief_50m)
basic_terrain_stack
```

## valley-terrain-indices

谷底・谷縁辺評価用に、複数スケールのTPIと周辺最低標高からの比高を作成する。

```{r valley-terrain-indices}
w100 <- make_circle_window(dem_city, 100)
w250 <- make_circle_window(dem_city, 250)
w500 <- make_circle_window(dem_city, 500)

tpi_100m <- dem_city - terra::focal(dem_city, w = w100, fun = mean, na.rm = TRUE)
tpi_250m <- dem_city - terra::focal(dem_city, w = w250, fun = mean, na.rm = TRUE)
tpi_500m <- dem_city - terra::focal(dem_city, w = w500, fun = mean, na.rm = TRUE)

names(tpi_100m) <- "tpi_100m"
names(tpi_250m) <- "tpi_250m"
names(tpi_500m) <- "tpi_500m"

rel_min_250m <- dem_city - terra::focal(dem_city, w = w250, fun = min, na.rm = TRUE)
rel_min_500m <- dem_city - terra::focal(dem_city, w = w500, fun = min, na.rm = TRUE)

names(rel_min_250m) <- "rel_min_250m"
names(rel_min_500m) <- "rel_min_500m"

valley_index_stack <- c(
  tpi_100m,
  tpi_250m,
  tpi_500m,
  rel_min_250m,
  rel_min_500m
)

valley_index_stack
```

## export-terrain-indices-geotiff

作成した地形指標をGeoTIFFとして書き出す。

```{r export-terrain-indices-geotiff}
terrain_index_stack <- c(basic_terrain_stack, valley_index_stack)

terrain_index_path <- file.path(terrain_processed_dir, "terrain_indices_10m.tif")

terra::writeRaster(
  terrain_index_stack,
  terrain_index_path,
  overwrite = TRUE,
  gdal = c("COMPRESS=LZW")
)

cat("出力:", terrain_index_path, "\n")
```

## extract-terrain-to-grid

地形指標を10mグリッドに付与する。

```{r extract-terrain-to-grid}
grid10_points <- sf::st_point_on_surface(grid10)

terrain_values <- terra::extract(
  terrain_index_stack,
  terra::vect(grid10_points)
)

terrain_values <- terrain_values |>
  dplyr::select(-ID)

grid10 <- dplyr::bind_cols(grid10, terrain_values)

grid10 |>
  sf::st_drop_geometry() |>
  dplyr::select(
    elev, slope_deg, relief_50m, eastness,
    tpi_100m, tpi_250m, tpi_500m,
    rel_min_250m, rel_min_500m
  ) |>
  summary()
```

# 4. 谷底・谷縁辺フラグの作成と診断

## valley-bottom-flag-v2

谷底候補を、TPI、比高、傾斜の組み合わせで抽出する。ここでのフラグはGAMの説明変数には入れず、診断と後処理に用いる。

```{r valley-bottom-flag-v2}
valley_bottom_flag_v2_raw <- terra::ifel(
  tpi_250m < vb_tpi250_threshold &
    tpi_500m < vb_tpi500_threshold &
    rel_min_250m < vb_rel250_max &
    rel_min_500m < vb_rel500_max &
    slope_r < vb_slope_max,
  1,
  0
)

names(valley_bottom_flag_v2_raw) <- "valley_bottom_flag_v2_raw"

valley_bottom_flag_v2_raw
```

## remove-small-valley-bottom-patches

小さな孤立パッチを除外する。

```{r remove-small-valley-bottom-patches}
vb_patch_input <- valley_bottom_flag_v2_raw
vb_patch_input[vb_patch_input == 0] <- NA

vb_patches <- terra::patches(vb_patch_input, directions = 8)

patch_freq_raw <- terra::freq(vb_patches) |>
  as.data.frame()

if (nrow(patch_freq_raw) > 0 && all(c("value", "count") %in% names(patch_freq_raw))) {
  patch_freq <- patch_freq_raw |>
    dplyr::filter(!is.na(.data$value)) |>
    dplyr::transmute(
      patch_id = .data$value,
      cell_count = .data$count
    )
} else {
  patch_freq <- tibble::tibble(
    patch_id = numeric(0),
    cell_count = numeric(0)
  )
}

valley_bottom_flag_v2 <- valley_bottom_flag_v2_raw

if (nrow(patch_freq) > 0) {
  small_patch_ids <- patch_freq$patch_id[patch_freq$cell_count < min_patch_cells]

  if (length(small_patch_ids) > 0) {
    small_patch_mask <- terra::ifel(vb_patches %in% small_patch_ids, 1, NA)
    valley_bottom_flag_v2 <- terra::ifel(
      !is.na(small_patch_mask),
      0,
      valley_bottom_flag_v2_raw
    )
  }
}

names(valley_bottom_flag_v2) <- "valley_bottom_flag_v2"

patch_freq |>
  dplyr::arrange(dplyr::desc(cell_count)) |>
  dplyr::slice_head(n = 20)
```

## valley-edge-flag-v2

谷底候補からの距離、傾斜、比高に基づき、谷縁辺候補を作成する。

```{r valley-edge-flag-v2}
vb_for_distance <- valley_bottom_flag_v2
vb_for_distance[vb_for_distance == 0] <- NA

dist_valley_bottom_v2 <- terra::distance(vb_for_distance)
names(dist_valley_bottom_v2) <- "dist_valley_bottom_v2"

valley_edge_flag_v2 <- terra::ifel(
  dist_valley_bottom_v2 <= valley_edge_dist_max &
    slope_r >= valley_edge_slope_min &
    rel_min_500m <= valley_edge_relmin_max &
    valley_bottom_flag_v2 == 0,
  1,
  0
)

names(valley_edge_flag_v2) <- "valley_edge_flag_v2"

valley_flag_stack <- c(
  valley_bottom_flag_v2,
  dist_valley_bottom_v2,
  valley_edge_flag_v2
)

valley_flag_stack
```

## export-valley-flags-geotiff

谷底・谷縁辺候補フラグをGeoTIFFとして書き出す。

```{r export-valley-flags-geotiff}
valley_flags_path <- file.path(terrain_processed_dir, "valley_flags_v2_10m.tif")

terra::writeRaster(
  valley_flag_stack,
  valley_flags_path,
  overwrite = TRUE,
  gdal = c("COMPRESS=LZW")
)

cat("出力:", valley_flags_path, "\n")
```

## extract-valley-flags-to-grid

谷底・谷縁辺候補フラグを10mグリッドへ付与する。

```{r extract-valley-flags-to-grid}
valley_flag_values <- terra::extract(
  valley_flag_stack,
  terra::vect(grid10_points)
)

valley_flag_values <- valley_flag_values |>
  dplyr::select(-ID)

grid10 <- dplyr::bind_cols(grid10, valley_flag_values)

grid10 |>
  sf::st_drop_geometry() |>
  dplyr::mutate(
    cell_status = dplyr::case_when(
      !is.na(response) & response == 1 ~ "presence",
      !is.na(response) & response == 0 ~ "absence",
      TRUE ~ "no_data"
    )
  ) |>
  dplyr::group_by(cell_status) |>
  dplyr::summarise(
    n = dplyr::n(),
    valley_bottom_ratio = mean(valley_bottom_flag_v2 == 1, na.rm = TRUE),
    valley_edge_ratio = mean(valley_edge_flag_v2 == 1, na.rm = TRUE),
    dist_valley_bottom_med = median(dist_valley_bottom_v2, na.rm = TRUE),
    .groups = "drop"
  )
```

## valley-flag-overlap-tests

presence / absence と谷底・谷縁辺フラグの重なりを確認する。

```{r valley-flag-overlap-tests}
model_status_for_flags <- grid10 |>
  sf::st_drop_geometry() |>
  dplyr::filter(!is.na(response)) |>
  dplyr::mutate(
    status = dplyr::if_else(response == 1, "presence", "absence")
  )

bottom_table <- table(
  status = model_status_for_flags$status,
  valley_bottom = model_status_for_flags$valley_bottom_flag_v2
)

edge_table <- table(
  status = model_status_for_flags$status,
  valley_edge = model_status_for_flags$valley_edge_flag_v2
)

bottom_table
edge_table

if (all(dim(bottom_table) == c(2, 2))) {
  print(fisher.test(bottom_table))
}

if (all(dim(edge_table) == c(2, 2))) {
  print(chisq.test(edge_table))
}
```

# 5. モデル用データセット

## build-model-table-final

GAMに投入する表を作成する。谷底・谷縁辺フラグは、モデルの説明変数には含めず、診断用に保持する。

```{r build-model-table-final}
model_vars <- c(
  "response",
  "surveyed_ratio",
  "elev",
  "slope_deg",
  "relief_50m",
  "tpi_100m",
  "tpi_500m",
  "rel_min_500m",
  "eastness",
  "valley_bottom_flag_v2",
  "valley_edge_flag_v2",
  "dist_valley_bottom_v2"
)

model_table_final <- grid10 |>
  sf::st_drop_geometry() |>
  dplyr::select(dplyr::all_of(model_vars)) |>
  dplyr::filter(!is.na(response)) |>
  tidyr::drop_na(
    elev, slope_deg, relief_50m,
    tpi_100m, tpi_500m, rel_min_500m,
    eastness
  ) |>
  dplyr::mutate(
    response = as.integer(response),
    model_weight = dplyr::case_when(
      response == 1 ~ 1,
      TRUE ~ pmin(pmax(surveyed_ratio, surveyed_ratio_min_for_absence), 1)
    )
  )

model_table_final |>
  dplyr::group_by(response) |>
  dplyr::summarise(
    n = dplyr::n(),
    weight_med = median(model_weight, na.rm = TRUE),
    elev_med = median(elev, na.rm = TRUE),
    slope_med = median(slope_deg, na.rm = TRUE),
    .groups = "drop"
  )
```

## check-predictor-ranges

学習データと全グリッドの値域を比較し、no_data領域への外挿リスクを確認する。

```{r check-predictor-ranges}
predictor_vars_terrain_only <- c(
  "elev",
  "slope_deg",
  "relief_50m",
  "tpi_100m",
  "tpi_500m",
  "rel_min_500m",
  "eastness"
)

range_table <- function(df, vars, prefix) {
  dplyr::bind_rows(lapply(vars, function(v) {
    tibble::tibble(
      variable = v,
      min_value = min(df[[v]], na.rm = TRUE),
      max_value = max(df[[v]], na.rm = TRUE)
    ) |>
      dplyr::rename(
        !!paste0(prefix, "_min") := min_value,
        !!paste0(prefix, "_max") := max_value
      )
  }))
}

training_ranges <- range_table(
  model_table_final,
  predictor_vars_terrain_only,
  "train"
)

all_ranges <- range_table(
  sf::st_drop_geometry(grid10),
  predictor_vars_terrain_only,
  "all"
)

range_check <- training_ranges |>
  dplyr::left_join(all_ranges, by = "variable") |>
  dplyr::mutate(
    lower_extrapolation = all_min < train_min,
    upper_extrapolation = all_max > train_max
  )

range_check
```

# 6. 地形GAM

## glm-baseline

比較用にGLMを作成する。

```{r glm-baseline}
glm_baseline <- glm(
  response ~
    elev +
    slope_deg +
    relief_50m +
    tpi_100m +
    tpi_500m +
    rel_min_500m +
    eastness,
  data = model_table_final,
  weights = model_weight,
  family = binomial(link = "logit")
)

summary(glm_baseline)
```

## gam-final-terrain-only

谷底・谷縁辺フラグを説明変数に入れず、地形指標のみでGAMを作成する。過剰な曲がりを抑えるため、`k = 4`、`select = TRUE`、`gamma = 1.6` を用いる。

```{r gam-final-terrain-only}
terrain_vars <- c(
  "elev",
  "slope_deg",
  "relief_50m",
  "tpi_100m",
  "tpi_500m",
  "rel_min_500m",
  "eastness"
)

model_table_terrain <- model_table_final |>
  dplyr::select(
    response,
    surveyed_ratio,
    dplyr::all_of(terrain_vars)
  ) |>
  dplyr::filter(
    !is.na(response),
    dplyr::if_all(
      dplyr::all_of(terrain_vars),
      ~ !is.na(.x) & is.finite(.x)
    )
  ) |>
  dplyr::mutate(
    response = as.integer(response),
    w_survey = pmax(surveyed_ratio, 0.01)
  )

unique_counts <- vapply(
  model_table_terrain[terrain_vars],
  function(x) {
    x <- x[is.finite(x)]
    length(unique(x))
  },
  integer(1)
)

print(unique_counts)

smooth_vars <- names(unique_counts[unique_counts >= 5])
linear_vars <- names(unique_counts[unique_counts >= 2 & unique_counts < 5])
dropped_vars <- names(unique_counts[unique_counts < 2])

cat("smooth項として使用:", paste(smooth_vars, collapse = ", "), "\n")
cat("線形項として使用:", paste(linear_vars, collapse = ", "), "\n")
cat("除外:", paste(dropped_vars, collapse = ", "), "\n")

gam_terms <- c(
  paste0("s(", smooth_vars, ", k = 4)"),
  linear_vars
)

if (length(gam_terms) == 0) {
  stop("GAMに使用できる説明変数がありません。地形指標の抽出結果を確認してください。")
}

terrain_vars_used <- c(smooth_vars, linear_vars)

gam_formula <- as.formula(
  paste("response ~", paste(gam_terms, collapse = " + "))
)

print(gam_formula)

gam_final_terrain_only <- mgcv::gam(
  formula = gam_formula,
  data = model_table_terrain,
  weights = w_survey,
  family = binomial(link = "logit"),
  method = "REML",
  select = TRUE,
  gamma = 1.6
)

summary(gam_final_terrain_only)
```

## gam-concurvity

GAM項間の非線形共線性を確認する。

```{r gam-concurvity}
# 実際にGAMモデル内に残っているsmooth項を確認
smooth_labels <- vapply(
  gam_final_terrain_only$smooth,
  function(x) x$label,
  character(1)
)

cat("GAM内のsmooth項:\n")
print(smooth_labels)

# concurvityは診断用。モデル構造によって失敗することがあるため安全に実行する。
if (length(smooth_labels) >= 2) {

  concurvity_result <- tryCatch(
    {
      mgcv::concurvity(
        gam_final_terrain_only,
        full = TRUE
      )
    },
    error = function(e) {
      message("concurvity(full = TRUE) は失敗しました: ", e$message)
      message("full = FALSE で再試行します。")

      tryCatch(
        {
          mgcv::concurvity(
            gam_final_terrain_only,
            full = FALSE
          )
        },
        error = function(e2) {
          message("concurvity(full = FALSE) も失敗しました: ", e2$message)
          NULL
        }
      )
    }
  )

  if (!is.null(concurvity_result)) {
    print(concurvity_result)
  } else {
    cat("concurvity診断はスキップしました。\n")
  }

} else {
  cat("smooth項が2未満のため、concurvity診断はスキップします。\n")
}

# 代替診断：使用変数間の通常の相関
# concurvityが失敗した場合でも、強い共線性の目安として確認する。
cor_vars <- intersect(
  terrain_vars_used,
  names(model_table_terrain)
)

if (length(cor_vars) >= 2) {
  cor_matrix <- model_table_terrain |>
    dplyr::select(dplyr::all_of(cor_vars)) |>
    stats::cor(
      use = "pairwise.complete.obs",
      method = "spearman"
    )

  print(round(cor_matrix, 3))
} else {
  cat("相関行列を作成できる変数が2未満です。\n")
}

if (exists("gam_final_simplified")) {
  print(AIC(gam_final_simplified, gam_final_terrain_only))
} else {
  print(AIC(gam_final_terrain_only))
}
```

## model-validation-final

学習データ上のAUCと、presence / absence別の予測値分布を確認する。

```{r model-validation-final}
model_table_final <- model_table_final |>
  dplyr::mutate(
    pred_glm_baseline = as.numeric(
      predict(glm_baseline, newdata = model_table_final, type = "response")
    ),
    pred_gam_terrain_only = as.numeric(
      predict(gam_final_terrain_only, newdata = model_table_final, type = "response")
    )
  )

validation_summary <- tibble::tibble(
  model = c("GLM baseline", "GAM terrain only"),
  auc = c(
    calc_auc_rank(model_table_final$response, model_table_final$pred_glm_baseline),
    calc_auc_rank(model_table_final$response, model_table_final$pred_gam_terrain_only)
  )
)

validation_summary

model_table_final |>
  dplyr::group_by(response) |>
  dplyr::summarise(
    n = dplyr::n(),
    pred_min = min(pred_gam_terrain_only, na.rm = TRUE),
    pred_q25 = quantile(pred_gam_terrain_only, 0.25, na.rm = TRUE),
    pred_med = median(pred_gam_terrain_only, na.rm = TRUE),
    pred_q75 = quantile(pred_gam_terrain_only, 0.75, na.rm = TRUE),
    pred_q95 = quantile(pred_gam_terrain_only, 0.95, na.rm = TRUE),
    pred_q99 = quantile(pred_gam_terrain_only, 0.99, na.rm = TRUE),
    pred_max = max(pred_gam_terrain_only, na.rm = TRUE),
    .groups = "drop"
  )
```

# 7. 全域予測と谷底補正

## predict-gam-terrain-only

市域全体に対して、地形GAMを適用する。ここでの値は既調査域にも入るが、これはモデル評価のためであり、最終表示では `no_data` のみに限定する。

```{r predict-gam-terrain-only}
grid10_pred <- grid10

grid10_pred$pred_gam_terrain_only <- NA_real_

grid10_pred_for_predict <- grid10_pred |>
  sf::st_drop_geometry()

complete_rows <- complete.cases(
  grid10_pred_for_predict[, predictor_vars_terrain_only]
)

grid10_pred$pred_gam_terrain_only[complete_rows] <- as.numeric(
  predict(
    gam_final_terrain_only,
    newdata = grid10_pred_for_predict[complete_rows, ],
    type = "response"
  )
)

grid10_pred |>
  sf::st_drop_geometry() |>
  dplyr::mutate(
    cell_status = dplyr::case_when(
      !is.na(response) & response == 1 ~ "presence",
      !is.na(response) & response == 0 ~ "absence",
      TRUE ~ "no_data"
    )
  ) |>
  dplyr::group_by(cell_status) |>
  dplyr::summarise(
    n = dplyr::n(),
    pred_min = min(pred_gam_terrain_only, na.rm = TRUE),
    pred_q25 = quantile(pred_gam_terrain_only, 0.25, na.rm = TRUE),
    pred_med = median(pred_gam_terrain_only, na.rm = TRUE),
    pred_q75 = quantile(pred_gam_terrain_only, 0.75, na.rm = TRUE),
    pred_q95 = quantile(pred_gam_terrain_only, 0.95, na.rm = TRUE),
    pred_q99 = quantile(pred_gam_terrain_only, 0.99, na.rm = TRUE),
    pred_max = max(pred_gam_terrain_only, na.rm = TRUE),
    .groups = "drop"
  )
```

## create-terrain-score-valley-penalty

谷底候補セルに減衰係数をかけ、谷底補正済み相対適地スコアを作成する。谷縁辺候補は除外しない。

```{r create-terrain-score-valley-penalty}
grid10_pred <- grid10_pred |>
  dplyr::mutate(
    pred_gam_terrain_penalized = dplyr::case_when(
      valley_bottom_flag_v2 == 1 ~ pred_gam_terrain_only * valley_bottom_penalty_factor,
      TRUE ~ pred_gam_terrain_only
    )
  )

grid10_pred |>
  sf::st_drop_geometry() |>
  dplyr::mutate(
    cell_status = dplyr::case_when(
      !is.na(response) & response == 1 ~ "presence",
      !is.na(response) & response == 0 ~ "absence",
      TRUE ~ "no_data"
    )
  ) |>
  dplyr::group_by(cell_status) |>
  dplyr::summarise(
    n = dplyr::n(),
    pred_min = min(pred_gam_terrain_penalized, na.rm = TRUE),
    pred_q25 = quantile(pred_gam_terrain_penalized, 0.25, na.rm = TRUE),
    pred_med = median(pred_gam_terrain_penalized, na.rm = TRUE),
    pred_q75 = quantile(pred_gam_terrain_penalized, 0.75, na.rm = TRUE),
    pred_q95 = quantile(pred_gam_terrain_penalized, 0.95, na.rm = TRUE),
    pred_q99 = quantile(pred_gam_terrain_penalized, 0.99, na.rm = TRUE),
    pred_max = max(pred_gam_terrain_penalized, na.rm = TRUE),
    .groups = "drop"
  )
```

## diagnose-high-prediction-cells

既知presenceの最大値を超えるabsence / no_dataセルを抽出し、谷底・谷縁辺への集中を確認する。

```{r diagnose-high-prediction-cells}
presence_max_pred <- grid10_pred |>
  sf::st_drop_geometry() |>
  dplyr::filter(!is.na(response), response == 1) |>
  dplyr::summarise(mx = max(pred_gam_terrain_penalized, na.rm = TRUE)) |>
  dplyr::pull(mx)

over_presence_max_cells <- grid10_pred |>
  dplyr::mutate(
    cell_status = dplyr::case_when(
      !is.na(response) & response == 1 ~ "presence",
      !is.na(response) & response == 0 ~ "absence",
      TRUE ~ "no_data"
    )
  ) |>
  dplyr::filter(
    cell_status != "presence",
    pred_gam_terrain_penalized > presence_max_pred
  )

cat("presence最大値:", presence_max_pred, "\n")
cat("presence最大値を超えるabsence / no_dataセル数:", nrow(over_presence_max_cells), "\n")

over_presence_max_cells |>
  sf::st_drop_geometry() |>
  dplyr::count(cell_status)

over_presence_max_cells |>
  sf::st_drop_geometry() |>
  dplyr::summarise(
    n = dplyr::n(),
    valley_bottom_ratio = mean(valley_bottom_flag_v2 == 1, na.rm = TRUE),
    valley_edge_ratio = mean(valley_edge_flag_v2 == 1, na.rm = TRUE),
    elev_med = median(elev, na.rm = TRUE),
    slope_med = median(slope_deg, na.rm = TRUE),
    tpi500_med = median(tpi_500m, na.rm = TRUE),
    relmin500_med = median(rel_min_500m, na.rm = TRUE)
  )
```

## export-high-prediction-check-layers

高予測値セルの確認用GeoPackageを書き出す。

```{r export-high-prediction-check-layers}
high_prediction_check_gpkg <- file.path(
  terrain_processed_dir,
  "high_prediction_check_layers.gpkg"
)

if (file.exists(high_prediction_check_gpkg)) {
  unlink(high_prediction_check_gpkg)
}

if (nrow(over_presence_max_cells) > 0) {
  over_presence_max_cells_out <- over_presence_max_cells |>
    dplyr::select(
      dplyr::any_of(c(
        "grid_id", "cell_status", "response",
        "pred_gam_terrain_only", "pred_gam_terrain_penalized",
        "elev", "slope_deg", "relief_50m",
        "tpi_100m", "tpi_500m", "rel_min_500m",
        "valley_bottom_flag_v2", "valley_edge_flag_v2",
        "dist_valley_bottom_v2"
      ))
    )

  write_gpkg_layer_safe(
    over_presence_max_cells_out,
    high_prediction_check_gpkg,
    "over_presence_max_cells"
  )
}

false_positive_absence <- grid10_pred |>
  dplyr::mutate(
    cell_status = dplyr::case_when(
      !is.na(response) & response == 1 ~ "presence",
      !is.na(response) & response == 0 ~ "absence",
      TRUE ~ "no_data"
    )
  ) |>
  dplyr::filter(
    response == 0,
    pred_gam_terrain_penalized >= 0.5
  )

if (nrow(false_positive_absence) > 0) {
  false_positive_absence_out <- false_positive_absence |>
    dplyr::select(
      dplyr::any_of(c(
        "grid_id", "cell_status", "response",
        "pred_gam_terrain_only", "pred_gam_terrain_penalized",
        "elev", "slope_deg", "relief_50m",
        "tpi_100m", "tpi_500m", "rel_min_500m",
        "valley_bottom_flag_v2", "valley_edge_flag_v2",
        "dist_valley_bottom_v2"
      ))
    )

  write_gpkg_layer_safe(
    false_positive_absence_out,
    high_prediction_check_gpkg,
    "absence_pred_over_0_5"
  )
}

cat("出力:", high_prediction_check_gpkg, "\n")
```

# 8. no_data領域の最終スコア分類

## classify-final-nodata-terrain-score

未調査域のみを対象に、谷底補正済みスコアを分位で分類する。

```{r classify-final-nodata-terrain-score}
grid10_pred <- grid10_pred |>
  dplyr::mutate(
    final_score_nodata_only = dplyr::if_else(
      is.na(response),
      pred_gam_terrain_penalized,
      NA_real_
    )
  )

nodata_q <- quantile(
  grid10_pred$final_score_nodata_only,
  probs = nodata_class_probs,
  na.rm = TRUE
)

grid10_pred <- grid10_pred |>
  dplyr::mutate(
    final_score_class = dplyr::case_when(
      is.na(final_score_nodata_only) ~ NA_character_,
      final_score_nodata_only >= nodata_q[["99%"]] ~ "Very high",
      final_score_nodata_only >= nodata_q[["95%"]] ~ "High",
      final_score_nodata_only >= nodata_q[["90%"]] ~ "Medium-high",
      final_score_nodata_only >= nodata_q[["80%"]] ~ "Medium",
      TRUE ~ "Low"
    ),
    final_score_class_id = dplyr::case_when(
      final_score_class == "Very high" ~ 5L,
      final_score_class == "High" ~ 4L,
      final_score_class == "Medium-high" ~ 3L,
      final_score_class == "Medium" ~ 2L,
      final_score_class == "Low" ~ 1L,
      TRUE ~ NA_integer_
    )
  )

nodata_q

grid10_pred |>
  sf::st_drop_geometry() |>
  dplyr::count(final_score_class, final_score_class_id)
```

## final-score-summary

最終スコア分類ごとに、谷底・谷縁辺フラグとの関係を確認する。

```{r final-score-summary}
grid10_pred |>
  sf::st_drop_geometry() |>
  dplyr::filter(!is.na(final_score_class)) |>
  dplyr::group_by(final_score_class, final_score_class_id) |>
  dplyr::summarise(
    n = dplyr::n(),
    score_min = min(final_score_nodata_only, na.rm = TRUE),
    score_med = median(final_score_nodata_only, na.rm = TRUE),
    score_max = max(final_score_nodata_only, na.rm = TRUE),
    valley_bottom_ratio = mean(valley_bottom_flag_v2 == 1, na.rm = TRUE),
    valley_edge_ratio = mean(valley_edge_flag_v2 == 1, na.rm = TRUE),
    elev_med = median(elev, na.rm = TRUE),
    slope_med = median(slope_deg, na.rm = TRUE),
    .groups = "drop"
  ) |>
  dplyr::arrange(dplyr::desc(final_score_class_id))
```

# 9. 出力

## export-final-geotiffs

GAMの地形スコア、谷底補正済みスコア、未調査域限定スコア、分類IDをGeoTIFFとして出力する。

```{r export-final-geotiffs}
raster_template <- dem_city

rasterize_grid_field <- function(grid_sf, field_name, template, out_path) {
  r <- terra::rasterize(
    terra::vect(grid_sf),
    template,
    field = field_name,
    fun = "mean"
  )
  names(r) <- field_name

  terra::writeRaster(
    r,
    out_path,
    overwrite = TRUE,
    gdal = c("COMPRESS=LZW")
  )

  message("出力: ", out_path)
  invisible(r)
}

pred_terrain_only_r <- rasterize_grid_field(
  grid10_pred,
  "pred_gam_terrain_only",
  raster_template,
  file.path(terrain_processed_dir, "pred_gam_terrain_only_10m.tif")
)

pred_terrain_penalized_r <- rasterize_grid_field(
  grid10_pred,
  "pred_gam_terrain_penalized",
  raster_template,
  file.path(terrain_processed_dir, "pred_gam_terrain_penalized_10m.tif")
)

final_score_nodata_r <- rasterize_grid_field(
  grid10_pred,
  "final_score_nodata_only",
  raster_template,
  file.path(terrain_processed_dir, "final_score_nodata_only_10m.tif")
)

final_class_id_r <- rasterize_grid_field(
  grid10_pred,
  "final_score_class_id",
  raster_template,
  file.path(terrain_processed_dir, "final_score_class_id_10m.tif")
)
```

## export-final-gpkg

最終確認用のグリッドをGeoPackageで出力する。

```{r export-final-gpkg}
final_grid_gpkg <- file.path(terrain_processed_dir, "final_terrain_gam_grid.gpkg")

if (file.exists(final_grid_gpkg)) {
  unlink(final_grid_gpkg)
}

final_grid_out <- grid10_pred |>
  dplyr::select(
    dplyr::any_of(c(
      "grid_id", "response", "dwelling_presence",
      "surveyed_ratio", "cell_area_m2", "surveyed_area_m2",
      "elev", "slope_deg", "relief_50m", "eastness",
      "tpi_100m", "tpi_500m", "rel_min_500m",
      "valley_bottom_flag_v2", "valley_edge_flag_v2", "dist_valley_bottom_v2",
      "pred_gam_terrain_only", "pred_gam_terrain_penalized",
      "final_score_nodata_only", "final_score_class", "final_score_class_id"
    ))
  )

write_gpkg_layer_safe(
  final_grid_out,
  final_grid_gpkg,
  "final_terrain_gam_grid"
)

cat("出力:", final_grid_gpkg, "\n")
```

## export-final-csv

ジオメトリを除いた属性テーブルをCSVとして出力する。

```{r export-final-csv}
final_csv <- file.path(output_dir, "final_terrain_gam_grid_attributes.csv")

final_grid_out |>
  sf::st_drop_geometry() |>
  readr::write_csv(final_csv)

cat("出力:", final_csv, "\n")
```

## export-model-summaries

モデル評価と分位閾値をCSVとして出力する。

```{r export-model-summaries}
validation_csv <- file.path(output_dir, "model_validation_summary.csv")
nodata_quantile_csv <- file.path(output_dir, "nodata_score_quantiles.csv")

validation_summary |>
  readr::write_csv(validation_csv)

tibble::tibble(
  quantile = names(nodata_q),
  value = as.numeric(nodata_q)
) |>
  readr::write_csv(nodata_quantile_csv)

cat("出力:", validation_csv, "\n")
cat("出力:", nodata_quantile_csv, "\n")
```

# 10. 解釈メモ

このRmdの最終出力では、`pred_gam_terrain_only` は地形GAMが返す `response = 1` 側の推定値である。ただし、観察済みpresenceが少なく、absence・no_dataの一部に高値が出るため、絶対的な「存在確率」としては扱わない。

実務的には、次の3層を分けて解釈する。

| 出力 | 解釈 |
|---|---|
| `pred_gam_terrain_only_10m.tif` | 谷底補正前の地形GAMスコア。モデル診断用。 |
| `pred_gam_terrain_penalized_10m.tif` | 谷底候補を減衰した相対的地形適合度。 |
| `final_score_nodata_only_10m.tif` | 未調査域のみの最終候補スコア。 |
| `final_score_class_id_10m.tif` | 未調査域内での分位分類。1=Low、5=Very high。 |

谷縁辺は不適地として除外せず、有望な段丘縁辺・谷頭周辺を含む可能性があるため、QGIS上で `valley_edge_flag_v2` と重ねて確認する。一方、谷底候補はGAMに直接学習させず、後処理で減衰することで、谷底と谷縁辺の混同による過大推定を抑制する。
