---
title: "国分寺市 縄文住居立地要素抽出モデル：初期解析R Markdown"
author: "Atsushi Noguchi / KJomonSitePrediction"
date: "`r format(Sys.Date(), '%Y-%m-%d')`"
output:
  html_document:
    toc: true
    toc_depth: 3
    number_sections: true
---
## 谷地形指標の追加

初期のDEMモデルでは、標高、傾斜、TPI、局所起伏などを用いて縄文住居の立地傾向を推定した。しかし、予測確率図を確認すると、谷底部または谷斜面に高い確率が表示される箇所が認められた。

これは、谷底がモデル上では「中位標高」「平坦」「局所起伏が小さい」場所として表現されやすく、標高や傾斜だけでは谷底性を十分に識別できないためと考えられる。考古学的には、谷底および谷斜面は縄文時代住居の主要な立地場所とは考えにくい。したがって、谷地形を明示的に表す追加指標を作成し、初期モデルの改良を行う。

本分析では、地形分類図や明治期低湿地データを直接用いず、10m DEMから谷地形 proxy を作成する。外部の地形分類データは有用であるが、縮尺や作成時期がDEMと異なるため、10mグリッド単位でのモデル化では位置ずれの影響が懸念される。そのため、ここではDEMから一貫して算出可能な指標を優先する。

作成する指標は次の4つである。

| 指標 | 内容 | 目的 |
|---|---|---|
| `tpi_250m` | 250m範囲の平均標高との差 | 中規模の谷地形・段丘縁辺の検出 |
| `tpi_500m` | 500m範囲の平均標高との差 | より広域の谷・台地面構造の検出 |
| `rel_min_250m` | 250m範囲の最低標高からの比高 | 近傍谷底からの高さの推定 |
| `rel_min_500m` | 500m範囲の最低標高からの比高 | 広域的な谷底からの高さの推定 |

TPIは、その地点が周囲と比較して高いか低いかを表す。負の値は周囲より低い位置、正の値は周囲より高い位置を示す。  
一方、`rel_min_*` は周辺の最低標高からの相対的な高さであり、谷底に近いセルでは小さく、段丘面や台地上では大きくなる。

これらは谷底そのものを直接確定する指標ではないが、谷地形をDEMから抽出するための操作的な指標として利用する。
---

```{r setup, message=TRUE, warning=FALSE}
# 必要パッケージ
required_pkgs <- c(
  "sf", "terra", "dplyr", "ggplot2", "tibble", "readr",
  "tidyr", "purrr", "mgcv", "pROC", "ranger", "scales", "broom"
)

install_if_missing <- TRUE

missing_pkgs <- required_pkgs[!vapply(required_pkgs, requireNamespace, logical(1), quietly = TRUE)]
if (length(missing_pkgs) > 0 && install_if_missing) {
  install.packages(missing_pkgs)
}

library(sf)
library(terra)
library(dplyr)
library(ggplot2)
library(tibble)
library(readr)
library(tidyr)
library(purrr)
library(mgcv)
library(pROC)
library(ranger)
library(scales)

# 投影座標系で処理するため、s2は使わない
sf::sf_use_s2(FALSE)

knitr::opts_chunk$set(
  echo = TRUE,
  message = TRUE,
  warning = TRUE,
  fig.width = 8,
  fig.height = 6
)
```

```{r parameters}
# 作業ディレクトリ構成
raw_dir <- "data_raw"
processed_dir <- "data_processed"
output_dir <- "output"
fig_dir <- file.path(output_dir, "figures")

for (d in c(raw_dir, processed_dir, output_dir, fig_dir)) {
  if (!dir.exists(d)) dir.create(d, recursive = TRUE)
}

# 解析座標系：JGD2011 / Japan Plane Rectangular CS IX
# 国分寺市を含む東京都域ではEPSG:6677を使用
target_epsg <- 6677
target_crs <- paste0("EPSG:", target_epsg)

# GitHub raw URL候補
# ユーザー提示URL：
# https://github.com/kotdijian/KJomonSitePrediction/blob/main/Kokubunji_Jomon.gpkg
# https://github.com/kotdijian/KJomonSitePrediction/blob/main/10mDEM.tif
raw_base <- "https://raw.githubusercontent.com/kotdijian/KJomonSitePrediction/main"

gpkg_url_candidates <- c(
  paste0(raw_base, "/Kokubunji_Jomon.gpkg")
)

dem_url_candidates <- c(
  paste0(raw_base, "/10mDEM.tif"),
  paste0(raw_base, "/10mDEM.tiff")
)

# ローカル保存先
gpkg_path <- file.path(raw_dir, "Kokubunji_Jomon.gpkg")
dem_path <- file.path(raw_dir, "10mDEM.tif")

# 解析用GeoPackage出力先
analysis_gpkg <- file.path(processed_dir, "Kokubunji_Jomon_analysis.gpkg")
```

```{r valley-terrain-indices}
library(terra)
library(sf)
library(dplyr)

dir.create(processed_dir, showWarnings = FALSE, recursive = TRUE)

dem <- terra::rast(dem_path)

if (is.na(terra::crs(dem)) || terra::crs(dem) == "") {
  terra::crs(dem) <- "EPSG:6677"
}

# 円形ウィンドウを自作する関数
# radius_m はメートル単位
make_circle_window <- function(r, radius_m) {
  res_m <- mean(terra::res(r))
  n <- ceiling(radius_m / res_m)
  coords <- expand.grid(x = -n:n, y = -n:n)
  dist_m <- sqrt(coords$x^2 + coords$y^2) * res_m
  w <- matrix(
    ifelse(dist_m <= radius_m, 1, NA),
    nrow = 2 * n + 1,
    ncol = 2 * n + 1
  )
  w
}

w250 <- make_circle_window(dem, 250)
w500 <- make_circle_window(dem, 500)

# 250m・500mスケールの平均標高
mean_250 <- terra::focal(
  dem,
  w = w250,
  fun = "mean",
  na.policy = "omit",
  na.rm = TRUE
)

mean_500 <- terra::focal(
  dem,
  w = w500,
  fun = "mean",
  na.policy = "omit",
  na.rm = TRUE
)

# 広域TPI
tpi_250m <- dem - mean_250
tpi_500m <- dem - mean_500

names(tpi_250m) <- "tpi_250m"
names(tpi_500m) <- "tpi_500m"

# 周辺最低標高
min_250 <- terra::focal(
  dem,
  w = w250,
  fun = "min",
  na.policy = "omit",
  na.rm = TRUE
)

min_500 <- terra::focal(
  dem,
  w = w500,
  fun = "min",
  na.policy = "omit",
  na.rm = TRUE
)

# 周辺最低標高からの比高
rel_min_250m <- dem - min_250
rel_min_500m <- dem - min_500

names(rel_min_250m) <- "rel_min_250m"
names(rel_min_500m) <- "rel_min_500m"

terrain_valley_stack <- c(
  tpi_250m,
  tpi_500m,
  rel_min_250m,
  rel_min_500m
)

terrain_valley_stack
```
---

## 2. GeoTIFFで出力

```{r export-valley-indices-geotiff}
terra::writeRaster(
  tpi_250m,
  file.path(processed_dir, "tpi_250m.tif"),
  overwrite = TRUE,
  gdal = c("COMPRESS=LZW")
)

terra::writeRaster(
  tpi_500m,
  file.path(processed_dir, "tpi_500m.tif"),
  overwrite = TRUE,
  gdal = c("COMPRESS=LZW")
)

terra::writeRaster(
  rel_min_250m,
  file.path(processed_dir, "rel_min_250m.tif"),
  overwrite = TRUE,
  gdal = c("COMPRESS=LZW")
)

terra::writeRaster(
  rel_min_500m,
  file.path(processed_dir, "rel_min_500m.tif"),
  overwrite = TRUE,
  gdal = c("COMPRESS=LZW")
)
```

---

この4つをQGISで確認します。

| GeoTIFF | 見たいこと |
|---|---|
| `tpi_250m.tif` | 小〜中規模の谷地形・段丘縁辺 |
| `tpi_500m.tif` | より広い谷・台地面構造 |
| `rel_min_250m.tif` | 近傍谷底からの比高 |
| `rel_min_500m.tif` | 広域谷底からの比高 |

---

## 3. 谷底・谷斜面フラグを作成

ここでは暫定閾値を使います。  
後でQGIS表示とpresence重なりを見ながら調整します。

```{r valley-flags}
library(terra)

# 傾斜ラスタをDEMから再計算
slope_r <- terra::terrain(
  dem,
  v = "slope",
  unit = "degrees",
  neighbors = 8
)

names(slope_r) <- "slope_deg"

# 暫定閾値
valley_bottom_tpi_threshold <- -1.0
valley_bottom_relmin_max    <- 2.0
valley_bottom_slope_max     <- 3.0

valley_slope_dist_max       <- 100
valley_slope_slope_min      <- 3.0
valley_slope_relmin_max     <- 10.0

# 谷底候補
# 広域TPIが低く、周辺最低標高からの比高が小さく、傾斜が緩い場所
valley_bottom_flag <- terra::ifel(
  tpi_250m < valley_bottom_tpi_threshold &
    rel_min_250m < valley_bottom_relmin_max &
    slope_r < valley_bottom_slope_max,
  1,
  0
)

names(valley_bottom_flag) <- "valley_bottom_flag"

# 谷底候補までの距離
vb_for_distance <- valley_bottom_flag
vb_for_distance[vb_for_distance == 0] <- NA

dist_valley_bottom <- terra::distance(vb_for_distance)
names(dist_valley_bottom) <- "dist_valley_bottom"

# 谷斜面候補
# 谷底に近く、一定以上の傾斜があり、谷底からの比高が大きすぎない場所
valley_slope_flag <- terra::ifel(
  dist_valley_bottom <= valley_slope_dist_max &
    slope_r >= valley_slope_slope_min &
    rel_min_250m <= valley_slope_relmin_max &
    valley_bottom_flag == 0,
  1,
  0
)

names(valley_slope_flag) <- "valley_slope_flag"

# GeoTIFF出力
terra::writeRaster(
  valley_bottom_flag,
  file.path(processed_dir, "valley_bottom_flag.tif"),
  overwrite = TRUE,
  datatype = "INT1U",
  gdal = c("COMPRESS=LZW")
)

terra::writeRaster(
  valley_slope_flag,
  file.path(processed_dir, "valley_slope_flag.tif"),
  overwrite = TRUE,
  datatype = "INT1U",
  gdal = c("COMPRESS=LZW")
)

terra::writeRaster(
  dist_valley_bottom,
  file.path(processed_dir, "dist_valley_bottom.tif"),
  overwrite = TRUE,
  gdal = c("COMPRESS=LZW")
)

c(valley_bottom_flag, valley_slope_flag, dist_valley_bottom)
```

---

## 4. 10mグリッドへ値を付与

```{r extract-valley-indices-to-grid}
library(sf)
library(terra)
library(dplyr)

valley_stack <- c(
  tpi_250m,
  tpi_500m,
  rel_min_250m,
  rel_min_500m,
  valley_bottom_flag,
  valley_slope_flag,
  dist_valley_bottom
)

# grid10の代表点で抽出
grid10_pts <- sf::st_point_on_surface(grid10)
grid10_pts <- sf::st_transform(grid10_pts, 6677)

valley_values <- terra::extract(
  valley_stack,
  terra::vect(grid10_pts),
  ID = FALSE
)

grid10 <- bind_cols(
  grid10,
  valley_values
)

# flagは整数化
grid10 <- grid10 |>
  mutate(
    valley_bottom_flag = as.integer(valley_bottom_flag),
    valley_slope_flag  = as.integer(valley_slope_flag)
  )

summary(st_drop_geometry(grid10)[, c(
  "tpi_250m",
  "tpi_500m",
  "rel_min_250m",
  "rel_min_500m",
  "valley_bottom_flag",
  "valley_slope_flag",
  "dist_valley_bottom"
)])
```

---

## 5. presence / absence / no_data との重なり確認

`no_data` は「未調査・不明」なので、統計的な相関というより、**予測対象域にどの程度谷底・谷斜面が含まれるかの確認**として扱うのがよいです。

```{r valley-flag-overlap}
library(dplyr)
library(tidyr)

grid10_status <- grid10 |>
  st_drop_geometry() |>
  mutate(
    cell_status = case_when(
      !is.na(response) & response == 1 ~ "presence",
      !is.na(response) & response == 0 ~ "absence",
      TRUE ~ "no_data"
    ),
    valley_bottom_flag = if_else(is.na(valley_bottom_flag), 0L, valley_bottom_flag),
    valley_slope_flag  = if_else(is.na(valley_slope_flag), 0L, valley_slope_flag)
  )

# 谷底フラグとのクロス集計
bottom_tab <- grid10_status |>
  count(cell_status, valley_bottom_flag) |>
  group_by(cell_status) |>
  mutate(
    ratio_in_status = n / sum(n)
  ) |>
  ungroup()

bottom_tab

# 谷斜面フラグとのクロス集計
slope_tab <- grid10_status |>
  count(cell_status, valley_slope_flag) |>
  group_by(cell_status) |>
  mutate(
    ratio_in_status = n / sum(n)
  ) |>
  ungroup()

slope_tab
```

---

## 6. presenceとの重なり数を明示的に確認

ここが、マスクにするかどうかの判断点です。

```{r valley-presence-check}
presence_bottom_n <- grid10_status |>
  filter(cell_status == "presence", valley_bottom_flag == 1) |>
  nrow()

presence_slope_n <- grid10_status |>
  filter(cell_status == "presence", valley_slope_flag == 1) |>
  nrow()

presence_total_n <- grid10_status |>
  filter(cell_status == "presence") |>
  nrow()

cat("presenceセル総数:", presence_total_n, "\n")
cat("valley_bottom_flag と重なるpresenceセル数:", presence_bottom_n, "\n")
cat("valley_slope_flag と重なるpresenceセル数:", presence_slope_n, "\n")

cat("valley_bottom_flag presence重なり率:",
    presence_bottom_n / presence_total_n, "\n")

cat("valley_slope_flag presence重なり率:",
    presence_slope_n / presence_total_n, "\n")
```


判断基準は次のようにするとよいです。

| 結果 | 判断 |
|---|---|
| presenceとの重なりが0 | マスク候補にできる |
| presenceとの重なりがごく少数 | QGISで個別確認。境界セル・DEMノイズなら閾値調整 |
| presenceとの重なりが一定数ある | マスクにはしない。説明変数として扱う |
| absenceに多く、presenceに少ない | 谷地形の負の効果として有効 |
| no_dataに多い | 未調査域の予測補正に重要 |

---

## 7. presence / absence の統計的確認

推論に使えるのは、基本的に **presence と absence** の比較です。  
`no_data` は未知なので、ここでは統計検定から外します。

```{r valley-flag-tests}
analysis_status <- grid10_status |>
  filter(cell_status %in% c("presence", "absence"))

test_flag_association <- function(df, flag_col) {
  tab <- table(
    status = df$cell_status,
    flag = df[[flag_col]]
  )

  print(tab)

  # 2x2表のときのみ検定
  if (all(dim(tab) == c(2, 2))) {
    if (any(tab < 5)) {
      test <- fisher.test(tab)
    } else {
      test <- chisq.test(tab, correct = FALSE)
    }

    # phi係数
    a <- tab[1, 1]
    b <- tab[1, 2]
    c <- tab[2, 1]
    d <- tab[2, 2]

    phi <- as.numeric((a * d - b * c) / sqrt(
      rowSums(tab)[1] * rowSums(tab)[2] *
        colSums(tab)[1] * colSums(tab)[2]
    ))

    list(
      table = tab,
      test = test,
      phi = phi
    )
  } else {
    list(table = tab)
  }
}

bottom_test <- test_flag_association(
  analysis_status,
  "valley_bottom_flag"
)

slope_test <- test_flag_association(
  analysis_status,
  "valley_slope_flag"
)

bottom_test$test
bottom_test$phi

slope_test$test
slope_test$phi
```