---
title: "国分寺市縄文住居跡分布の空間自己相関・集落継続可能性評価（修正版）"
author: ""
date: "`r Sys.Date()`"
output:
  html_document:
    toc: true
    toc_depth: 3
    number_sections: true
---

# 分析の目的

このR Markdownは、地形適合度モデルとは独立に、**既知の縄文住居跡分布そのものの空間自己相関**を評価します。

ここでの目的は、地形条件から住居立地を予測することではなく、既知住居跡の密度・近接・クラスター構造・調査済み範囲の負の証拠にもとづいて、既知集落が未調査域へ連続する可能性を評価することです。

最終出力は2系統に分けます。

| 出力 | 内容 |
|---|---|
| `no_data_only` | 既調査のpresence/absenceを除外し、未調査セルだけに継続可能性スコアを表示する |
| `absence_included` | presenceセルのみを除外し、absenceセルにもスコアを内挿表示する。既調査非検出域がどの程度「既知分布から見ると連続しそうに見えるか」を検証するための診断用出力 |

`absence_included` は予測結果として採用するためではなく、**既調査で住居が確認されていない範囲に対して、自己相関モデルがどの程度高く評価してしまうかを確認する診断図**として扱います。

---

# 0. 初期設定

## setup-autocorrelation

```{r setup-autocorrelation}
required_packages <- c(
  "sf", "terra", "dplyr", "tidyr", "ggplot2",
  "dbscan", "readr", "tibble"
)

missing_packages <- required_packages[
  !vapply(required_packages, requireNamespace, logical(1), quietly = TRUE)
]

if (length(missing_packages) > 0) {
  stop(
    "不足しているパッケージがあります。先にインストールしてください: ",
    paste(missing_packages, collapse = ", ")
  )
}

library(sf)
library(terra)
library(dplyr)
library(tidyr)
library(ggplot2)
library(dbscan)
library(readr)
library(tibble)

options(stringsAsFactors = FALSE)
sf::sf_use_s2(FALSE)
```

## helper-functions

```{r helper-functions}
make_circle_window <- function(r, radius_m) {
  res_xy <- terra::res(r)

  if (abs(res_xy[1] - res_xy[2]) > 1e-6) {
    warning("ラスタのX方向・Y方向の解像度が異なります。平均解像度で円形近傍を作成します。")
  }

  res_m <- mean(res_xy)
  n <- ceiling(radius_m / res_m)

  coords <- expand.grid(x = -n:n, y = -n:n)
  dist_m <- sqrt(coords$x^2 + coords$y^2) * res_m

  matrix(
    ifelse(dist_m <= radius_m, 1, 0),
    nrow = 2 * n + 1,
    ncol = 2 * n + 1,
    byrow = FALSE
  )
}

focal_sum_circle <- function(r, radius_m) {
  w <- make_circle_window(r, radius_m)

  terra::focal(
    r,
    w = w,
    fun = "sum",
    na.policy = "all",
    fillvalue = 0,
    na.rm = TRUE
  )
}

scale01_raster <- function(r) {
  if (is.null(r)) {
    stop("scale01_raster() に NULL が渡されました。前段のラスタ作成chunkを確認してください。")
  }

  r_min <- terra::global(r, "min", na.rm = TRUE)[1, 1]
  r_max <- terra::global(r, "max", na.rm = TRUE)[1, 1]

  if (!is.finite(r_min) || !is.finite(r_max) || abs(r_max - r_min) < 1e-12) {
    out <- r * 0
    names(out) <- paste0(names(r)[1], "_scaled01")
    return(out)
  }

  out <- (r - r_min) / (r_max - r_min)
  out <- terra::clamp(out, lower = 0, upper = 1, values = TRUE)
  names(out) <- paste0(names(r)[1], "_scaled01")
  out
}

na_to_zero_raster <- function(r) {
  if (is.null(r)) {
    stop("na_to_zero_raster() に NULL が渡されました。")
  }
  terra::ifel(is.na(r), 0, r)
}

get_radius_raster <- function(raster_list, radius_m, object_name) {
  radius_key <- as.character(radius_m)

  if (!radius_key %in% names(raster_list) || is.null(raster_list[[radius_key]])) {
    stop(
      object_name, "[['", radius_key, "']] が存在しません。\n",
      "現在のキー: ", paste(names(raster_list), collapse = ", "), "\n",
      "前段のchunkを再実行してください。"
    )
  }

  raster_list[[radius_key]]
}

rasterize_grid_field <- function(grid_sf, field, template_r, background = NA, touches = FALSE) {
  if (!field %in% names(grid_sf)) {
    stop("grid_sfにフィールドがありません: ", field)
  }

  terra::rasterize(
    terra::vect(grid_sf[, field]),
    template_r,
    field = field,
    background = background,
    touches = touches
  )
}

write_gpkg_layer_safe <- function(x, dsn, layer) {
  dir.create(dirname(dsn), showWarnings = FALSE, recursive = TRUE)

  if (is.null(x) || nrow(x) == 0) {
    message("スキップ: ", layer, " は0件です。")
    return(invisible(NULL))
  }

  x <- sf::st_make_valid(x)

  sf::st_write(
    x,
    dsn = dsn,
    layer = layer,
    driver = "GPKG",
    delete_layer = TRUE,
    quiet = TRUE
  )

  message("出力: ", layer, " / ", dsn)
  invisible(NULL)
}

classify_score_3class <- function(score_r) {
  out <- terra::ifel(
    is.na(score_r),
    NA,
    terra::ifel(
      score_r >= 0.66,
      3,
      terra::ifel(score_r >= 0.33, 2, 1)
    )
  )
  out
}

class_label_from_integer <- function(x) {
  dplyr::case_when(
    x == 3L ~ "High",
    x == 2L ~ "Medium",
    x == 1L ~ "Low",
    TRUE ~ NA_character_
  )
}
```

## paths-and-parameters

```{r paths-and-parameters}
raw_dir <- "data_raw"
processed_dir <- "data_processed_autocorrelation_reviewed"

dir.create(raw_dir, showWarnings = FALSE, recursive = TRUE)
dir.create(processed_dir, showWarnings = FALSE, recursive = TRUE)

# 入力データ
raw_gpkg_url <- "https://raw.githubusercontent.com/kotdijian/KJomonSitePrediction/main/Kokubunji_Jomon.gpkg"
raw_dem_url  <- "https://raw.githubusercontent.com/kotdijian/KJomonSitePrediction/main/10mDEM.tif"

gpkg_path <- file.path(raw_dir, "Kokubunji_Jomon.gpkg")
dem_path  <- file.path(raw_dir, "10mDEM.tif")

# レイヤ名
layer_dwelling_point <- "jdwelling_point"
layer_dwelling_polygon <- "jdwelling_polygon"
layer_trench <- "trench_polygon"
layer_city_boundary <- "kokubunji_city_boundary"

# absence判定: セル内の調査済み面積比率がこの値以上で、住居がなければabsenceとする
surveyed_ratio_min_for_absence <- 0.25

# 自己相関・密度評価のスケール
local_radii_m <- c(30, 50, 100)
nearest_dwelling_decay_m <- 50
cluster_decay_m <- 75

# DBSCANパラメータ
# epsは住居群のまとまりを抽出する距離閾値。必要に応じて 30, 50, 75m で比較する。
dbscan_eps_m <- 50
dbscan_minPts <- 3
cluster_hull_buffer_m <- 10
boundary_touch_m <- 10

# 合成スコアの重み
w_nearest <- 0.25
w_density <- 0.30
w_cluster <- 0.30
w_open_nodata <- 0.15
w_absence_penalty <- 0.25
```

---

# 1. データ読み込み

## download-data

```{r download-data}
if (!file.exists(gpkg_path)) {
  download.file(raw_gpkg_url, gpkg_path, mode = "wb")
}

if (!file.exists(dem_path)) {
  download.file(raw_dem_url, dem_path, mode = "wb")
}

file.info(gpkg_path)
file.info(dem_path)
```

## inspect-gpkg-layers

```{r inspect-gpkg-layers}
sf::st_layers(gpkg_path)
```

## read-input-layers

```{r read-input-layers}
dem_r <- terra::rast(dem_path)
analysis_crs <- sf::st_crs(terra::crs(dem_r))

city_boundary <- sf::st_read(gpkg_path, layer = layer_city_boundary, quiet = TRUE) |>
  sf::st_transform(analysis_crs) |>
  sf::st_make_valid()

trench_polygon <- sf::st_read(gpkg_path, layer = layer_trench, quiet = TRUE) |>
  sf::st_transform(analysis_crs) |>
  sf::st_make_valid()

dwelling_point <- sf::st_read(gpkg_path, layer = layer_dwelling_point, quiet = TRUE) |>
  sf::st_transform(analysis_crs) |>
  sf::st_make_valid()

# 点レイヤが空の場合の保険として、ポリゴン重心から代表点を作成する。
if (nrow(dwelling_point) == 0) {
  dwelling_polygon <- sf::st_read(gpkg_path, layer = layer_dwelling_polygon, quiet = TRUE) |>
    sf::st_transform(analysis_crs) |>
    sf::st_make_valid()

  dwelling_point <- sf::st_point_on_surface(dwelling_polygon)
}

city_boundary <- city_boundary |>
  dplyr::mutate(city_id = 1L) |>
  dplyr::summarise(city_id = 1L, .groups = "drop")

trench_polygon <- trench_polygon |>
  dplyr::mutate(trench_id_tmp = dplyr::row_number())

dwelling_point <- dwelling_point |>
  dplyr::mutate(dwelling_id = dplyr::row_number())

cat("住居点数:", nrow(dwelling_point), "\n")
cat("調査区ポリゴン数:", nrow(trench_polygon), "\n")
```

## prepare-template-raster

```{r prepare-template-raster}
# DEMを市域でマスクし、以後の解析テンプレートにする。
template_r <- dem_r

template_r <- terra::crop(
  template_r,
  terra::vect(city_boundary)
)

template_r <- terra::mask(
  template_r,
  terra::vect(city_boundary)
)

names(template_r) <- "template"

template_r
terra::res(template_r)
terra::crs(template_r)
```

---

# 2. 10mグリッドとpresence / absence / no_data

## create-analysis-grid

```{r create-analysis-grid}
city_mask_r <- template_r * 0 + 1
names(city_mask_r) <- "city_mask"

grid10 <- terra::as.polygons(
  city_mask_r,
  values = FALSE,
  na.rm = TRUE
) |>
  sf::st_as_sf() |>
  sf::st_make_valid() |>
  dplyr::mutate(
    grid_id = dplyr::row_number()
  )

grid10$cell_area_m2 <- as.numeric(
  sf::st_area(sf::st_geometry(grid10))
)

grid10 <- grid10 |>
  dplyr::select(
    grid_id,
    cell_area_m2
  )

cat("グリッドセル数:", nrow(grid10), "\n")
summary(grid10$cell_area_m2)
```

## rasterize-survey-and-dwellings

```{r rasterize-survey-and-dwellings}
# 調査済み範囲の被覆率。cover=TRUEでセル内被覆率を近似する。
surveyed_ratio_r <- terra::rasterize(
  terra::vect(trench_polygon),
  city_mask_r,
  field = 1,
  background = 0,
  cover = TRUE
)

surveyed_ratio_r <- terra::clamp(surveyed_ratio_r, lower = 0, upper = 1, values = TRUE)
names(surveyed_ratio_r) <- "surveyed_ratio"

cell_area_mean_m2 <- mean(grid10$cell_area_m2, na.rm = TRUE)

surveyed_area_r <- surveyed_ratio_r * cell_area_mean_m2
names(surveyed_area_r) <- "surveyed_area_m2"

# 住居点数ラスタ。複数点が同一セルに入る場合は合計する。
dwelling_point_for_raster <- dwelling_point |>
  dplyr::mutate(dwelling_unit = 1L)

dwelling_count_r <- terra::rasterize(
  terra::vect(dwelling_point_for_raster[, "dwelling_unit"]),
  city_mask_r,
  field = "dwelling_unit",
  fun = "sum",
  background = 0
)

names(dwelling_count_r) <- "dwelling_count"

presence_binary_r <- terra::ifel(dwelling_count_r > 0, 1, 0)
names(presence_binary_r) <- "presence_binary"

surveyed_ratio_r
dwelling_count_r
presence_binary_r
```

## assign-response-to-grid

```{r assign-response-to-grid}
grid_points <- sf::st_point_on_surface(grid10)

response_values <- terra::extract(
  c(surveyed_ratio_r, dwelling_count_r, presence_binary_r),
  terra::vect(grid_points),
  ID = FALSE
) |>
  tibble::as_tibble()

grid10 <- dplyr::bind_cols(grid10, response_values) |>
  dplyr::mutate(
    surveyed_ratio = dplyr::if_else(is.na(surveyed_ratio), 0, surveyed_ratio),
    dwelling_count = dplyr::if_else(is.na(dwelling_count), 0, dwelling_count),
    dwelling_presence = dwelling_count > 0,
    response = dplyr::case_when(
      dwelling_presence ~ 1L,
      surveyed_ratio >= surveyed_ratio_min_for_absence ~ 0L,
      TRUE ~ NA_integer_
    ),
    cell_status = dplyr::case_when(
      response == 1L ~ "presence",
      response == 0L ~ "absence",
      TRUE ~ "no_data"
    ),
    surveyed_area_m2 = surveyed_ratio * cell_area_m2,
    absence_area_m2 = dplyr::if_else(response == 0L, surveyed_area_m2, 0),
    no_data_area_m2 = dplyr::if_else(is.na(response), cell_area_m2, 0),
    city_area_m2 = cell_area_m2
  )

grid10 |>
  sf::st_drop_geometry() |>
  dplyr::count(cell_status, response)
```

## create-area-rasters

```{r create-area-rasters}
surveyed_area_r <- rasterize_grid_field(
  grid10,
  "surveyed_area_m2",
  city_mask_r,
  background = 0
)
names(surveyed_area_r) <- "surveyed_area_m2"

absence_area_r <- rasterize_grid_field(
  grid10,
  "absence_area_m2",
  city_mask_r,
  background = 0
)
names(absence_area_r) <- "absence_area_m2"

no_data_area_r <- rasterize_grid_field(
  grid10,
  "no_data_area_m2",
  city_mask_r,
  background = 0
)
names(no_data_area_r) <- "no_data_area_m2"

city_area_r <- rasterize_grid_field(
  grid10,
  "city_area_m2",
  city_mask_r,
  background = 0
)
names(city_area_r) <- "city_area_m2"

surveyed_area_r
absence_area_r
no_data_area_r
city_area_r
```

---

# 3. 住居分布のクラスター診断

## nearest-neighbor-distance

```{r nearest-neighbor-distance}
dwelling_coords <- sf::st_coordinates(dwelling_point)

if (nrow(dwelling_coords) < 2) {
  stop("住居点が2点未満のため、最近隣距離を計算できません。")
}

nn_dist <- dbscan::kNNdist(dwelling_coords[, 1:2, drop = FALSE], k = 1)

nn_summary <- tibble::tibble(
  min = min(nn_dist, na.rm = TRUE),
  q25 = quantile(nn_dist, 0.25, na.rm = TRUE),
  median = median(nn_dist, na.rm = TRUE),
  q75 = quantile(nn_dist, 0.75, na.rm = TRUE),
  q90 = quantile(nn_dist, 0.90, na.rm = TRUE),
  q95 = quantile(nn_dist, 0.95, na.rm = TRUE),
  max = max(nn_dist, na.rm = TRUE)
)

nn_summary

plot(sort(nn_dist), type = "l", xlab = "住居点（最近隣距離の昇順）", ylab = "最近隣距離 m")
abline(h = dbscan_eps_m, lty = 2)
```

## dbscan-dwelling-clusters

```{r dbscan-dwelling-clusters}
db <- dbscan::dbscan(
  dwelling_coords[, 1:2, drop = FALSE],
  eps = dbscan_eps_m,
  minPts = dbscan_minPts
)

dwelling_cluster_points <- dwelling_point |>
  dplyr::mutate(
    cluster_id = as.integer(db$cluster),
    cluster_type = dplyr::if_else(cluster_id == 0L, "isolated_or_noise", "cluster")
  )

dwelling_cluster_points |>
  sf::st_drop_geometry() |>
  dplyr::count(cluster_type, cluster_id)
```

## export-dwelling-clusters

```{r export-dwelling-clusters}
cluster_gpkg <- file.path(processed_dir, "dwelling_clusters.gpkg")
if (file.exists(cluster_gpkg)) unlink(cluster_gpkg)

write_gpkg_layer_safe(
  dwelling_cluster_points,
  cluster_gpkg,
  "dwelling_points_with_cluster"
)

cluster_points_only <- dwelling_cluster_points |>
  dplyr::filter(cluster_id > 0)

if (nrow(cluster_points_only) > 0) {
  cluster_polygons <- cluster_points_only |>
    dplyr::group_by(cluster_id) |>
    dplyr::summarise(
      cluster_n = dplyr::n(),
      .groups = "drop"
    ) |>
    sf::st_convex_hull() |>
    sf::st_buffer(cluster_hull_buffer_m) |>
    sf::st_make_valid()

  cluster_polygons$cluster_area_m2 <- as.numeric(
    sf::st_area(sf::st_geometry(cluster_polygons))
  )

  cluster_polygons <- cluster_polygons |>
    dplyr::mutate(
      cluster_density_per_ha = cluster_n / (cluster_area_m2 / 10000)
    )

} else {
  cluster_polygons <- sf::st_sf(
    cluster_id = integer(0),
    cluster_n = integer(0),
    cluster_area_m2 = numeric(0),
    cluster_density_per_ha = numeric(0),
    geometry = sf::st_sfc(crs = analysis_crs)
  )
}

write_gpkg_layer_safe(
  cluster_polygons,
  cluster_gpkg,
  "dwelling_cluster_hulls"
)

cluster_polygons
```

## cluster-boundary-diagnostics

```{r cluster-boundary-diagnostics}
if (nrow(cluster_polygons) > 0) {
  surveyed_union <- trench_polygon |>
    dplyr::summarise(tmp = 1L, .groups = "drop") |>
    sf::st_make_valid()

  surveyed_boundary <- sf::st_boundary(sf::st_union(surveyed_union))

  cluster_polygons <- cluster_polygons |>
    dplyr::mutate(
      cluster_boundary_touch = lengths(
        sf::st_intersects(
          sf::st_buffer(sf::st_geometry(cluster_polygons), boundary_touch_m),
          surveyed_boundary
        )
      ) > 0
    )

  write_gpkg_layer_safe(
    cluster_polygons,
    cluster_gpkg,
    "dwelling_cluster_hulls_boundary_checked"
  )

  cluster_polygons |>
    sf::st_drop_geometry() |>
    dplyr::count(cluster_boundary_touch)

} else {
  cat("DBSCANクラスターがないため、境界診断をスキップします。\n")
}
```

---

# 4. 局所密度・調査面積補正・absence負の証拠

## nearest-dwelling-distance-raster

```{r nearest-dwelling-distance-raster}
presence_for_distance <- presence_binary_r
presence_for_distance[presence_for_distance == 0] <- NA

dist_nearest_dwelling_r <- terra::distance(presence_for_distance)
names(dist_nearest_dwelling_r) <- "dist_nearest_dwelling_m"

nearest_dwelling_score_r <- exp(-dist_nearest_dwelling_r / nearest_dwelling_decay_m)
names(nearest_dwelling_score_r) <- "nearest_dwelling_score"

dist_nearest_dwelling_r
nearest_dwelling_score_r
```

## local-dwelling-density

```{r local-dwelling-density}
local_dwelling_count_rasters <- list()

for (radius_m in local_radii_m) {
  radius_key <- as.character(radius_m)

  local_count <- focal_sum_circle(dwelling_count_r, radius_m)
  names(local_count) <- paste0("local_dwelling_count_", radius_m, "m")

  local_dwelling_count_rasters[[radius_key]] <- local_count
}

cat("local_dwelling_count_rasters のキー:\n")
print(names(local_dwelling_count_rasters))

local_dwelling_count_stack <- do.call(c, local_dwelling_count_rasters)
local_dwelling_count_stack
```

## survey-effort-corrected-density

```{r survey-effort-corrected-density}
local_surveyed_area_rasters <- list()
local_density_corrected_rasters <- list()

for (radius_m in local_radii_m) {
  radius_key <- as.character(radius_m)

  local_surveyed <- focal_sum_circle(surveyed_area_r, radius_m)
  names(local_surveyed) <- paste0("local_surveyed_area_", radius_m, "m")

  local_count <- local_dwelling_count_rasters[[radius_key]]

  if (is.null(local_count)) {
    stop("local_dwelling_count_rasters[['", radius_key, "']] が存在しません。local-dwelling-density chunkを確認してください。")
  }

  if (!terra::compareGeom(local_count, local_surveyed, stopOnError = FALSE)) {
    local_surveyed <- terra::resample(local_surveyed, local_count, method = "near")
  }

  local_surveyed_safe <- terra::ifel(
    is.na(local_surveyed) | local_surveyed < 1,
    1,
    local_surveyed
  )

  density_corrected <- (local_count / local_surveyed_safe) * 10000
  names(density_corrected) <- paste0("dwelling_density_corrected_", radius_m, "m_ha")

  local_surveyed_area_rasters[[radius_key]] <- local_surveyed
  local_density_corrected_rasters[[radius_key]] <- density_corrected
}

cat("local_surveyed_area_rasters のキー:\n")
print(names(local_surveyed_area_rasters))

cat("local_density_corrected_rasters のキー:\n")
print(names(local_density_corrected_rasters))

local_density_corrected_stack <- do.call(c, local_density_corrected_rasters)
local_density_corrected_stack
```

## local-absence-evidence

```{r local-absence-evidence}
local_absence_area_rasters <- list()
local_absence_ratio_rasters <- list()
local_no_data_ratio_rasters <- list()

for (radius_m in local_radii_m) {
  radius_key <- as.character(radius_m)

  local_absence <- focal_sum_circle(absence_area_r, radius_m)
  names(local_absence) <- paste0("local_absence_area_", radius_m, "m")

  local_surveyed <- local_surveyed_area_rasters[[radius_key]]

  if (is.null(local_surveyed)) {
    stop("local_surveyed_area_rasters[['", radius_key, "']] が存在しません。survey-effort-corrected-density chunkを先に再実行してください。")
  }

  if (!terra::compareGeom(local_absence, local_surveyed, stopOnError = FALSE)) {
    local_surveyed <- terra::resample(local_surveyed, local_absence, method = "near")
  }

  local_surveyed_safe <- terra::ifel(
    is.na(local_surveyed) | local_surveyed < 1,
    1,
    local_surveyed
  )

  absence_ratio <- local_absence / local_surveyed_safe
  names(absence_ratio) <- paste0("absence_ratio_", radius_m, "m")

  local_no_data <- focal_sum_circle(no_data_area_r, radius_m)
  local_city <- focal_sum_circle(city_area_r, radius_m)

  if (!terra::compareGeom(local_no_data, local_city, stopOnError = FALSE)) {
    local_city <- terra::resample(local_city, local_no_data, method = "near")
  }

  local_city_safe <- terra::ifel(
    is.na(local_city) | local_city < 1,
    1,
    local_city
  )

  no_data_ratio <- local_no_data / local_city_safe
  names(no_data_ratio) <- paste0("no_data_ratio_", radius_m, "m")

  local_absence_area_rasters[[radius_key]] <- local_absence
  local_absence_ratio_rasters[[radius_key]] <- absence_ratio
  local_no_data_ratio_rasters[[radius_key]] <- no_data_ratio
}

cat("local_absence_ratio_rasters のキー:\n")
print(names(local_absence_ratio_rasters))

cat("local_no_data_ratio_rasters のキー:\n")
print(names(local_no_data_ratio_rasters))

local_absence_ratio_stack <- do.call(c, local_absence_ratio_rasters)
local_no_data_ratio_stack <- do.call(c, local_no_data_ratio_rasters)

local_absence_ratio_stack
local_no_data_ratio_stack
```

---

# 5. クラスター近接スコア

## cluster-proximity-score

```{r cluster-proximity-score}
if (nrow(cluster_polygons) > 0) {
  cluster_seed_r <- terra::rasterize(
    terra::vect(cluster_polygons |> dplyr::mutate(cluster_seed = 1L) |> dplyr::select(cluster_seed)),
    city_mask_r,
    field = "cluster_seed",
    background = NA,
    touches = TRUE
  )

  dist_cluster_r <- terra::distance(cluster_seed_r)
  names(dist_cluster_r) <- "dist_cluster_m"

  cluster_proximity_score_r <- exp(-dist_cluster_r / cluster_decay_m)
  names(cluster_proximity_score_r) <- "cluster_proximity_score"

} else {
  dist_cluster_r <- city_mask_r * NA
  names(dist_cluster_r) <- "dist_cluster_m"

  cluster_proximity_score_r <- city_mask_r * 0
  names(cluster_proximity_score_r) <- "cluster_proximity_score"
}

dist_cluster_r
cluster_proximity_score_r
```

---

# 6. 継続可能性スコアの構築

## build-continuity-score

```{r build-continuity-score}
# 前段が部分実行された場合に備えて、距離スコアがなければ再作成する。
if (!exists("dist_nearest_dwelling_r")) {
  if (!exists("presence_binary_r")) {
    stop("presence_binary_r が存在しません。rasterize-survey-and-dwellings chunkを再実行してください。")
  }
  presence_for_distance <- presence_binary_r
  presence_for_distance[presence_for_distance == 0] <- NA
  dist_nearest_dwelling_r <- terra::distance(presence_for_distance)
  names(dist_nearest_dwelling_r) <- "dist_nearest_dwelling_m"
}

nearest_dwelling_score_r <- exp(-dist_nearest_dwelling_r / nearest_dwelling_decay_m)
names(nearest_dwelling_score_r) <- "nearest_dwelling_score"

# 代表スケールとして50m密度・50mabsence・100m未調査開放度を使用する。
density_50m_r <- get_radius_raster(
  local_density_corrected_rasters,
  50,
  "local_density_corrected_rasters"
)

absence_ratio_50m_r <- get_radius_raster(
  local_absence_ratio_rasters,
  50,
  "local_absence_ratio_rasters"
)

no_data_ratio_100m_r <- get_radius_raster(
  local_no_data_ratio_rasters,
  100,
  "local_no_data_ratio_rasters"
)

density_score_50m_r <- scale01_raster(log1p(density_50m_r))
names(density_score_50m_r) <- "density_score_50m"

absence_penalty_50m_r <- scale01_raster(absence_ratio_50m_r)
names(absence_penalty_50m_r) <- "absence_penalty_50m"

open_no_data_score_100m_r <- scale01_raster(no_data_ratio_100m_r)
names(open_no_data_score_100m_r) <- "open_no_data_score_100m"

cluster_score_r <- cluster_proximity_score_r
names(cluster_score_r) <- "cluster_proximity_score"

# NAは0として合成する。SpatRasterへの[]代入は避け、terra::ifelで処理する。
nearest_dwelling_score_r <- na_to_zero_raster(nearest_dwelling_score_r)
density_score_50m_r <- na_to_zero_raster(density_score_50m_r)
absence_penalty_50m_r <- na_to_zero_raster(absence_penalty_50m_r)
open_no_data_score_100m_r <- na_to_zero_raster(open_no_data_score_100m_r)
cluster_score_r <- na_to_zero_raster(cluster_score_r)

continuity_score_r <-
  w_nearest * nearest_dwelling_score_r +
  w_density * density_score_50m_r +
  w_cluster * cluster_score_r +
  w_open_nodata * open_no_data_score_100m_r -
  w_absence_penalty * absence_penalty_50m_r

continuity_score_r <- terra::clamp(
  continuity_score_r,
  lower = 0,
  upper = 1,
  values = TRUE
)

names(continuity_score_r) <- "continuity_score_all_cells"

continuity_component_stack <- c(
  nearest_dwelling_score_r,
  density_score_50m_r,
  cluster_score_r,
  open_no_data_score_100m_r,
  absence_penalty_50m_r,
  continuity_score_r
)

continuity_component_stack
```

## score-diagnostics-by-cell-status

```{r score-diagnostics-by-cell-status}
score_values <- terra::extract(
  continuity_score_r,
  terra::vect(sf::st_point_on_surface(grid10)),
  ID = FALSE
) |>
  tibble::as_tibble()

grid10 <- dplyr::bind_cols(
  grid10 |> dplyr::select(-dplyr::any_of("continuity_score_all_cells")),
  score_values
)

grid10 |>
  sf::st_drop_geometry() |>
  dplyr::group_by(cell_status) |>
  dplyr::summarise(
    n = dplyr::n(),
    score_min = min(continuity_score_all_cells, na.rm = TRUE),
    score_q25 = quantile(continuity_score_all_cells, 0.25, na.rm = TRUE),
    score_med = median(continuity_score_all_cells, na.rm = TRUE),
    score_q75 = quantile(continuity_score_all_cells, 0.75, na.rm = TRUE),
    score_q95 = quantile(continuity_score_all_cells, 0.95, na.rm = TRUE),
    score_q99 = quantile(continuity_score_all_cells, 0.99, na.rm = TRUE),
    score_max = max(continuity_score_all_cells, na.rm = TRUE),
    .groups = "drop"
  )
```

---

# 7. no_dataのみ出力とabsence含む出力

## classify-continuity-targets

```{r classify-continuity-targets}
# no_dataのみ: presence/absenceを除外し、未調査セルだけに残す。
no_data_flag_grid <- grid10 |>
  dplyr::mutate(no_data_flag = dplyr::if_else(is.na(response), 1L, 0L))

no_data_flag_r <- rasterize_grid_field(
  no_data_flag_grid,
  "no_data_flag",
  city_mask_r,
  background = 0
)
names(no_data_flag_r) <- "no_data_flag"

continuity_score_nodata_r <- terra::ifel(
  no_data_flag_r == 1,
  continuity_score_r,
  NA
)
names(continuity_score_nodata_r) <- "continuity_score_no_data_only"

continuity_class_nodata_r <- classify_score_3class(continuity_score_nodata_r)
names(continuity_class_nodata_r) <- "continuity_class_no_data_only"

# absence included: presenceだけを除外し、absence/no_dataにスコアを表示する。
absence_included_flag_grid <- grid10 |>
  dplyr::mutate(absence_included_flag = dplyr::if_else(response == 1L, 0L, 1L, missing = 1L))

absence_included_flag_r <- rasterize_grid_field(
  absence_included_flag_grid,
  "absence_included_flag",
  city_mask_r,
  background = 0
)
names(absence_included_flag_r) <- "absence_included_flag"

continuity_score_absence_included_r <- terra::ifel(
  absence_included_flag_r == 1,
  continuity_score_r,
  NA
)
names(continuity_score_absence_included_r) <- "continuity_score_absence_included"

continuity_class_absence_included_r <- classify_score_3class(continuity_score_absence_included_r)
names(continuity_class_absence_included_r) <- "continuity_class_absence_included"

c(
  continuity_score_nodata_r,
  continuity_class_nodata_r,
  continuity_score_absence_included_r,
  continuity_class_absence_included_r
)
```

## create-output-grids

```{r create-output-grids}
output_stack <- c(
  continuity_score_nodata_r,
  continuity_class_nodata_r,
  continuity_score_absence_included_r,
  continuity_class_absence_included_r
)

output_values <- terra::extract(
  output_stack,
  terra::vect(sf::st_point_on_surface(grid10)),
  ID = FALSE
) |>
  tibble::as_tibble()

grid10_with_outputs <- dplyr::bind_cols(
  grid10 |>
    dplyr::select(
      -dplyr::any_of(c(
        "continuity_score_no_data_only",
        "continuity_class_no_data_only",
        "continuity_score_absence_included",
        "continuity_class_absence_included"
      ))
    ),
  output_values
) |>
  dplyr::mutate(
    continuity_class_no_data_only = as.integer(round(continuity_class_no_data_only)),
    continuity_class_absence_included = as.integer(round(continuity_class_absence_included)),
    continuity_class_label_no_data_only = class_label_from_integer(continuity_class_no_data_only),
    continuity_class_label_absence_included = class_label_from_integer(continuity_class_absence_included)
  )

no_data_continuity_grid <- grid10_with_outputs |>
  dplyr::filter(
    is.na(response),
    !is.na(continuity_class_label_no_data_only)
  )

absence_included_continuity_grid <- grid10_with_outputs |>
  dplyr::filter(
    response != 1L | is.na(response),
    !is.na(continuity_class_label_absence_included)
  )

cat("no_data_continuity_grid:\n")
print(
  no_data_continuity_grid |>
    sf::st_drop_geometry() |>
    dplyr::count(continuity_class_label_no_data_only)
)

cat("absence_included_continuity_grid:\n")
print(
  absence_included_continuity_grid |>
    sf::st_drop_geometry() |>
    dplyr::count(cell_status, continuity_class_label_absence_included)
)
```

## summaries

```{r summaries}
continuity_class_summary_no_data <- no_data_continuity_grid |>
  sf::st_drop_geometry() |>
  dplyr::mutate(
    continuity_class_label_no_data_only = factor(
      continuity_class_label_no_data_only,
      levels = c("High", "Medium", "Low")
    )
  ) |>
  dplyr::count(continuity_class_label_no_data_only, .drop = FALSE) |>
  dplyr::mutate(ratio = n / sum(n))

continuity_class_summary_absence_included <- absence_included_continuity_grid |>
  sf::st_drop_geometry() |>
  dplyr::mutate(
    continuity_class_label_absence_included = factor(
      continuity_class_label_absence_included,
      levels = c("High", "Medium", "Low")
    )
  ) |>
  dplyr::count(cell_status, continuity_class_label_absence_included, .drop = FALSE) |>
  dplyr::group_by(cell_status) |>
  dplyr::mutate(ratio_within_status = n / sum(n)) |>
  dplyr::ungroup()

continuity_class_summary_no_data
continuity_class_summary_absence_included
```

---

# 8. 出力

## export-continuity-geotiffs

```{r export-continuity-geotiffs}
geotiff_dir <- file.path(processed_dir, "geotiff")
dir.create(geotiff_dir, showWarnings = FALSE, recursive = TRUE)

terra::writeRaster(
  continuity_score_r,
  file.path(geotiff_dir, "continuity_score_all_cells.tif"),
  overwrite = TRUE,
  gdal = c("COMPRESS=LZW")
)

terra::writeRaster(
  continuity_component_stack,
  file.path(geotiff_dir, "continuity_score_components.tif"),
  overwrite = TRUE,
  gdal = c("COMPRESS=LZW")
)

terra::writeRaster(
  continuity_score_nodata_r,
  file.path(geotiff_dir, "continuity_score_no_data_only.tif"),
  overwrite = TRUE,
  gdal = c("COMPRESS=LZW")
)

terra::writeRaster(
  continuity_class_nodata_r,
  file.path(geotiff_dir, "continuity_class_no_data_only.tif"),
  overwrite = TRUE,
  gdal = c("COMPRESS=LZW")
)

terra::writeRaster(
  continuity_score_absence_included_r,
  file.path(geotiff_dir, "continuity_score_absence_included.tif"),
  overwrite = TRUE,
  gdal = c("COMPRESS=LZW")
)

terra::writeRaster(
  continuity_class_absence_included_r,
  file.path(geotiff_dir, "continuity_class_absence_included.tif"),
  overwrite = TRUE,
  gdal = c("COMPRESS=LZW")
)

cat("GeoTIFF出力先:", geotiff_dir, "\n")
list.files(geotiff_dir, full.names = TRUE)
```

## export-continuity-gpkg

```{r export-continuity-gpkg}
continuity_gpkg <- file.path(processed_dir, "settlement_continuity_outputs.gpkg")
if (file.exists(continuity_gpkg)) unlink(continuity_gpkg)

# no_dataのみ出力
write_gpkg_layer_safe(
  no_data_continuity_grid,
  continuity_gpkg,
  "no_data_continuity_all"
)

for (class_label in c("High", "Medium", "Low")) {
  x <- no_data_continuity_grid |>
    dplyr::filter(.data$continuity_class_label_no_data_only == class_label)

  write_gpkg_layer_safe(
    x,
    continuity_gpkg,
    paste0("no_data_continuity_", tolower(class_label))
  )
}

# absence含む診断用出力
write_gpkg_layer_safe(
  absence_included_continuity_grid,
  continuity_gpkg,
  "absence_included_continuity_all"
)

for (class_label in c("High", "Medium", "Low")) {
  x <- absence_included_continuity_grid |>
    dplyr::filter(.data$continuity_class_label_absence_included == class_label)

  write_gpkg_layer_safe(
    x,
    continuity_gpkg,
    paste0("absence_included_continuity_", tolower(class_label))
  )
}

cat("GeoPackage出力:", continuity_gpkg, "\n")
```

## export-csv-summaries

```{r export-csv-summaries}
readr::write_csv(
  continuity_class_summary_no_data,
  file.path(processed_dir, "continuity_class_summary_no_data_only.csv")
)

readr::write_csv(
  continuity_class_summary_absence_included,
  file.path(processed_dir, "continuity_class_summary_absence_included.csv")
)

readr::write_csv(
  grid10_with_outputs |>
    sf::st_drop_geometry(),
  file.path(processed_dir, "grid10_continuity_values.csv")
)

list.files(processed_dir, full.names = TRUE)
```

---

# 9. 解釈上の注意

`continuity_score` は、地形的な立地適合度ではなく、既知住居跡分布からみた**集落継続可能性スコア**です。

- `no_data_only` は、未調査範囲の優先確認地点を抽出するための主出力です。
- `absence_included` は、既調査非検出域にもスコアを内挿した診断出力です。ここでabsenceセルに高スコアが多い場合、自己相関モデルは過大推定している可能性があります。
- absenceは「調査済みだが住居が確認されていない」範囲であり、未調査地と同じ意味ではありません。
- スコアは絶対確率ではなく、近接・密度・調査面積補正・absence負の証拠を合成した相対指標です。
