---
title: "Structure Autocorrelation Model with Micro/Macro Cluster Validation"
author: "Atsushi NOGUCHI / ChatGPT"
date: "`r Sys.Date()`"
output:
  html_document:
    toc: true
    toc_depth: 3
    number_sections: true
---

# 目的と基本方針

このRmdは、縄文住居跡の既知分布から、未調査範囲へ構造的に連続する可能性を評価する自己相関モデルである。  
DEM等の地形情報は使用せず、住居点、調査区、調査済み非検出範囲、未調査範囲のみを用いる。

本Rmdでは、以下の3段階を明確に分ける。

1. **micro cluster**：住居点の局所的な密集単位を抽出する。
2. **macro cluster**：複数のmicro clusterが、広場・内部空白域を挟みつつ、環状・馬蹄形・弧状の集落構造を形成している可能性を評価する。
3. **final continuous score**：検証ゲートを通過した場合のみ、macro clusterを基準として連続量の自己相関スコアを作成する。

初回実行時は `proceed_to_final_model <- FALSE` とし、`interim` の検証結果をQGISで確認してから final モデルへ進む。

# setup

**目的**：解析に必要なパッケージと共通関数を準備する。  
**達成指標**：必要パッケージが読み込まれ、共通関数が利用可能になる。

```{r setup, message=FALSE, warning=FALSE}
required_pkgs <- c(
  "sf", "terra", "dplyr", "tidyr", "purrr", "tibble",
  "readr", "ggplot2", "dbscan"
)

missing_pkgs <- required_pkgs[
  !vapply(required_pkgs, requireNamespace, logical(1), quietly = TRUE)
]

if (length(missing_pkgs) > 0) {
  stop(
    "以下のパッケージをインストールしてください: ",
    paste(missing_pkgs, collapse = ", ")
  )
}

suppressPackageStartupMessages({
  library(sf)
  library(terra)
  library(dplyr)
  library(tidyr)
  library(purrr)
  library(tibble)
  library(readr)
  library(ggplot2)
  library(dbscan)
})

sf::sf_use_s2(FALSE)

clamp01_numeric <- function(x) {
  pmin(pmax(x, 0), 1)
}

na0_raster <- function(r) {
  terra::ifel(is.na(r), 0, r)
}

scale01_raster <- function(r) {
  r_min <- terra::global(r, "min", na.rm = TRUE)[1, 1]
  r_max <- terra::global(r, "max", na.rm = TRUE)[1, 1]

  if (!is.finite(r_min) || !is.finite(r_max) || abs(r_max - r_min) < 1e-12) {
    out <- r * 0
    names(out) <- names(r)
    return(out)
  }

  out <- (r - r_min) / (r_max - r_min)
  terra::clamp(out, lower = 0, upper = 1, values = TRUE)
}

make_circle_window <- function(r, radius_m) {
  res_xy <- terra::res(r)
  res_m <- mean(res_xy)
  n <- ceiling(radius_m / res_m)
  coords <- expand.grid(x = -n:n, y = -n:n)
  dist_m <- sqrt(coords$x^2 + coords$y^2) * res_m
  matrix(
    ifelse(dist_m <= radius_m, 1, 0),
    nrow = 2 * n + 1,
    ncol = 2 * n + 1,
    byrow = FALSE
  )
}

focal_sum_circle <- function(r, radius_m) {
  w <- make_circle_window(r, radius_m)
  terra::focal(
    r,
    w = w,
    fun = "sum",
    na.policy = "all",
    fillvalue = 0,
    na.rm = TRUE
  )
}

rasterize_grid_field <- function(grid_sf, field_name, template_r, background = NA_real_, touches = TRUE) {
  if (!field_name %in% names(grid_sf)) {
    stop("grid_sfにフィールドがありません: ", field_name)
  }

  out <- terra::rasterize(
    terra::vect(grid_sf),
    template_r,
    field = field_name,
    background = background,
    touches = touches
  )

  names(out) <- field_name
  out
}

write_gpkg_layer_safe <- function(x, dsn, layer) {
  if (is.null(x)) {
    message("スキップ: ", layer, " はNULLです。")
    return(invisible(NULL))
  }

  if (!inherits(x, "sf")) {
    stop("GPKGに書き出すオブジェクトがsfではありません: ", layer)
  }

  if (nrow(x) == 0) {
    message("スキップ: ", layer, " は0件です。")
    return(invisible(NULL))
  }

  x <- sf::st_make_valid(x)
  sf::st_write(
    x,
    dsn = dsn,
    layer = layer,
    delete_layer = TRUE,
    quiet = TRUE
  )

  message("出力: ", layer, " / ", dsn)
  invisible(NULL)
}
```

# paths

**目的**：入力データと出力先フォルダを定義する。  
**達成指標**：`auto-cor-results/interim` と `auto-cor-results/final` 以下に必要なサブフォルダが作成される。

```{r paths}
raw_dir <- "data_raw"

results_dir <- "auto-cor-results"
interim_dir <- file.path(results_dir, "interim")
final_dir <- file.path(results_dir, "final")

interim_csv_dir <- file.path(interim_dir, "csv")
interim_raster_dir <- file.path(interim_dir, "raster")
final_csv_dir <- file.path(final_dir, "csv")
final_raster_dir <- file.path(final_dir, "raster")
final_gpkg_dir <- file.path(final_dir, "gpkg")

for (d in c(
  raw_dir,
  results_dir,
  interim_dir,
  final_dir,
  interim_csv_dir,
  interim_raster_dir,
  final_csv_dir,
  final_raster_dir,
  final_gpkg_dir
)) {
  dir.create(d, showWarnings = FALSE, recursive = TRUE)
}

gpkg_path <- file.path(raw_dir, "Kokubunji_Jomon.gpkg")
raw_gpkg_url <- "https://raw.githubusercontent.com/kotdijian/KJomonSitePrediction/main/Kokubunji_Jomon.gpkg"
final_gpkg <- file.path(final_gpkg_dir, "supported_autocorrelation_outputs.gpkg")

cat("results_dir:", results_dir, "\n")
cat("interim_dir:", interim_dir, "\n")
cat("final_dir:", final_dir, "\n")
cat("final_gpkg:", final_gpkg, "\n")
```

# analysis-parameters

**目的**：解析パラメータと検証ゲートを設定する。  
**達成指標**：孤立候補、密集候補、グリッドサイズ、final実行可否が明示される。

```{r analysis-parameters}
grid_cell_size_m <- 10
surveyed_ratio_min_for_absence <- 0.25

small_cluster_max_n <- 2
dense_cluster_min_n <- 5

# 初回はFALSEとし、中間検証後にTRUEへ変更する。
proceed_to_final_model <- TRUE

# final scoreの重み。final実行時のみ使用する。
weight_supported_cluster_proximity <- 0.35
weight_supported_density <- 0.30
weight_effective_open_no_data <- 0.20
weight_absence_penalty <- 0.35

cat("grid_cell_size_m:", grid_cell_size_m, "\n")
cat("small_cluster_max_n:", small_cluster_max_n, "\n")
cat("dense_cluster_min_n:", dense_cluster_min_n, "\n")
cat("proceed_to_final_model:", proceed_to_final_model, "\n")
```

# download-data

**目的**：必要な入力GPKGがローカルにない場合に取得する。  
**達成指標**：`Kokubunji_Jomon.gpkg` が `data_raw` に存在する。

```{r download-data}
if (!file.exists(gpkg_path)) {
  cat("GPKGをダウンロードします。\n")
  utils::download.file(
    raw_gpkg_url,
    gpkg_path,
    mode = "wb",
    quiet = FALSE
  )
}

if (!file.exists(gpkg_path)) {
  stop("GPKGが見つかりません: ", gpkg_path)
}

file.info(gpkg_path)
```

# read-data

**目的**：GPKGから住居点、調査区、市域ポリゴンを読み込む。  
**達成指標**：`dwelling_points`、`trench_polygon`、`city_boundary` が同一CRSで作成される。

```{r read-data}
gpkg_layers <- sf::st_layers(gpkg_path)$name
print(gpkg_layers)

required_layers <- c(
  "jdwelling_point",
  "trench_polygon",
  "kokubunji_city_boundary"
)

missing_layers <- setdiff(required_layers, gpkg_layers)
if (length(missing_layers) > 0) {
  stop("GPKGに必要レイヤがありません: ", paste(missing_layers, collapse = ", "))
}

dwelling_points <- sf::st_read(gpkg_path, layer = "jdwelling_point", quiet = TRUE) |>
  sf::st_make_valid()

trench_polygon <- sf::st_read(gpkg_path, layer = "trench_polygon", quiet = TRUE) |>
  sf::st_make_valid()

city_boundary <- sf::st_read(gpkg_path, layer = "kokubunji_city_boundary", quiet = TRUE) |>
  sf::st_make_valid()

analysis_crs <- sf::st_crs(city_boundary)

if (is.na(analysis_crs)) {
  stop("city_boundary のCRSが未定義です。")
}

dwelling_points <- sf::st_transform(dwelling_points, analysis_crs)
trench_polygon <- sf::st_transform(trench_polygon, analysis_crs)
city_boundary <- sf::st_transform(city_boundary, analysis_crs)

city_boundary <- sf::st_sf(
  city_id = 1L,
  geometry = sf::st_union(sf::st_geometry(city_boundary)),
  crs = analysis_crs
) |>
  sf::st_make_valid()

dwelling_points <- dwelling_points |>
  dplyr::mutate(dwelling_id = dplyr::row_number())

cat("dwelling points:", nrow(dwelling_points), "\n")
cat("trench polygons:", nrow(trench_polygon), "\n")
cat("city boundary features:", nrow(city_boundary), "\n")
```

# create-analysis-grid

**目的**：市域内に10mグリッドとラスタテンプレートを作成する。  
**達成指標**：`grid10` と `template_r` が作成され、市域外セルが除外される。

```{r create-analysis-grid}
city_bbox <- sf::st_bbox(city_boundary)

template_r <- terra::rast(
  xmin = as.numeric(city_bbox["xmin"]),
  xmax = as.numeric(city_bbox["xmax"]),
  ymin = as.numeric(city_bbox["ymin"]),
  ymax = as.numeric(city_bbox["ymax"]),
  resolution = grid_cell_size_m,
  crs = sf::st_crs(city_boundary)$wkt
)

city_mask_r <- terra::rasterize(
  terra::vect(city_boundary),
  template_r,
  field = 1,
  background = NA,
  touches = TRUE
)

cell_id_r <- terra::init(city_mask_r, "cell")
cell_id_r <- terra::mask(cell_id_r, city_mask_r)
names(cell_id_r) <- "raster_cell_id"

grid10 <- terra::as.polygons(
  cell_id_r,
  values = TRUE,
  na.rm = TRUE,
  dissolve = FALSE
) |>
  sf::st_as_sf() |>
  sf::st_make_valid() |>
  dplyr::rename(raster_cell_id = 1) |>
  dplyr::mutate(
    grid_id = dplyr::row_number()
  )

grid10$cell_area_m2 <- as.numeric(sf::st_area(sf::st_geometry(grid10)))

grid10 <- grid10 |>
  dplyr::select(grid_id, raster_cell_id, cell_area_m2)

cat("grid cells:", nrow(grid10), "\n")
summary(grid10$cell_area_m2)
```

# assign-grid-response

**目的**：各10mセルに、住居検出、調査済み非検出、未調査の状態を付与する。  
**達成指標**：`response` と `cell_status` が付与され、presence/absence/no_dataの件数が集計される。

```{r assign-grid-response}
surveyed_union <- sf::st_sf(
  surveyed_dummy = 1L,
  geometry = sf::st_union(sf::st_geometry(trench_polygon)),
  crs = sf::st_crs(grid10)
) |>
  sf::st_make_valid()

# 住居点をセルに結合する。
dwelling_join <- sf::st_join(
  dwelling_points |>
    dplyr::select(dwelling_id),
  grid10 |>
    dplyr::select(grid_id),
  join = sf::st_within,
  left = FALSE
)

dwelling_presence_by_grid <- dwelling_join |>
  sf::st_drop_geometry() |>
  dplyr::count(grid_id, name = "dwelling_count")

# 調査区とセルの交差面積を求める。
survey_inter <- suppressWarnings(
  sf::st_intersection(
    grid10 |>
      dplyr::select(grid_id, cell_area_m2),
    surveyed_union
  )
)

if (nrow(survey_inter) > 0) {
  survey_inter$survey_intersection_area_m2 <- as.numeric(
    sf::st_area(sf::st_geometry(survey_inter))
  )

  surveyed_area_by_grid <- survey_inter |>
    sf::st_drop_geometry() |>
    dplyr::group_by(grid_id) |>
    dplyr::summarise(
      surveyed_area_m2 = sum(survey_intersection_area_m2, na.rm = TRUE),
      .groups = "drop"
    )
} else {
  surveyed_area_by_grid <- tibble::tibble(
    grid_id = integer(0),
    surveyed_area_m2 = numeric(0)
  )
}

grid10 <- grid10 |>
  dplyr::left_join(dwelling_presence_by_grid, by = "grid_id") |>
  dplyr::left_join(surveyed_area_by_grid, by = "grid_id") |>
  dplyr::mutate(
    dwelling_count = tidyr::replace_na(dwelling_count, 0L),
    surveyed_area_m2 = tidyr::replace_na(surveyed_area_m2, 0),
    surveyed_ratio = clamp01_numeric(surveyed_area_m2 / cell_area_m2),
    response = dplyr::case_when(
      dwelling_count > 0 ~ 1L,
      surveyed_ratio >= surveyed_ratio_min_for_absence ~ 0L,
      TRUE ~ NA_integer_
    ),
    cell_status = dplyr::case_when(
      !is.na(response) & response == 1L ~ "presence",
      !is.na(response) & response == 0L ~ "absence",
      is.na(response) ~ "no_data",
      TRUE ~ "unknown"
    )
  )

grid_response_summary <- grid10 |>
  sf::st_drop_geometry() |>
  dplyr::count(cell_status, name = "n_cells")

print(grid_response_summary)

readr::write_csv(
  grid_response_summary,
  file.path(interim_csv_dir, "interim_grid_response_summary.csv")
)
```

# rasterize-status-layers

**目的**：presence、absence、no_data、surveyed areaをラスタ化する。  
**達成指標**：状態別の面積ラスタとフラグラスタが作成される。

```{r rasterize-status-layers}
grid10_status <- grid10 |>
  dplyr::mutate(
    presence_flag = dplyr::if_else(cell_status == "presence", 1, 0),
    absence_flag = dplyr::if_else(cell_status == "absence", 1, 0),
    no_data_flag = dplyr::if_else(cell_status == "no_data", 1, 0),
    city_area_m2 = cell_area_m2,
    presence_area_m2 = dplyr::if_else(cell_status == "presence", surveyed_area_m2, 0),
    absence_area_m2 = dplyr::if_else(cell_status == "absence", surveyed_area_m2, 0),
    no_data_area_m2 = dplyr::if_else(cell_status == "no_data", cell_area_m2, 0),
    response_code = dplyr::case_when(
      cell_status == "presence" ~ 1,
      cell_status == "absence" ~ 0,
      cell_status == "no_data" ~ -1,
      TRUE ~ NA_real_
    )
  )

presence_binary_r <- rasterize_grid_field(grid10_status, "presence_flag", template_r, background = 0)
absence_binary_r <- rasterize_grid_field(grid10_status, "absence_flag", template_r, background = 0)
no_data_binary_r <- rasterize_grid_field(grid10_status, "no_data_flag", template_r, background = 0)

presence_area_r <- rasterize_grid_field(grid10_status, "presence_area_m2", template_r, background = 0)
absence_area_r <- rasterize_grid_field(grid10_status, "absence_area_m2", template_r, background = 0)
no_data_area_r <- rasterize_grid_field(grid10_status, "no_data_area_m2", template_r, background = 0)
surveyed_area_r <- rasterize_grid_field(grid10_status, "surveyed_area_m2", template_r, background = 0)
city_area_r <- rasterize_grid_field(grid10_status, "city_area_m2", template_r, background = 0)
response_code_r <- rasterize_grid_field(grid10_status, "response_code", template_r, background = NA_real_)

names(presence_binary_r) <- "presence_binary"
names(absence_binary_r) <- "absence_binary"
names(no_data_binary_r) <- "no_data_binary"
names(presence_area_r) <- "presence_area_m2"
names(absence_area_r) <- "absence_area_m2"
names(no_data_area_r) <- "no_data_area_m2"
names(surveyed_area_r) <- "surveyed_area_m2"
names(city_area_r) <- "city_area_m2"
names(response_code_r) <- "response_code"

cat("presence cells:", sum(grid10_status$presence_flag), "\n")
cat("absence cells:", sum(grid10_status$absence_flag), "\n")
cat("no_data cells:", sum(grid10_status$no_data_flag), "\n")
```

# local-context-rasters

**目的**：absence penalty と open no_data score を計算する。  
**達成指標**：中間検証用ラスタ `absence_penalty_50m_r` と `open_no_data_score_100m_r` が作成される。

```{r local-context-rasters}
local_absence_50m <- focal_sum_circle(absence_area_r, 50)
local_surveyed_50m <- focal_sum_circle(surveyed_area_r, 50)
local_surveyed_50m_safe <- terra::ifel(
  is.na(local_surveyed_50m) | local_surveyed_50m < 1,
  1,
  local_surveyed_50m
)

absence_ratio_50m_r <- terra::clamp(
  local_absence_50m / local_surveyed_50m_safe,
  lower = 0,
  upper = 1,
  values = TRUE
)
names(absence_ratio_50m_r) <- "absence_ratio_50m"

absence_penalty_50m_r <- absence_ratio_50m_r
names(absence_penalty_50m_r) <- "absence_penalty_50m"

local_no_data_100m <- focal_sum_circle(no_data_area_r, 100)
local_city_100m <- focal_sum_circle(city_area_r, 100)
local_city_100m_safe <- terra::ifel(
  is.na(local_city_100m) | local_city_100m < 1,
  1,
  local_city_100m
)

open_no_data_score_100m_r <- terra::clamp(
  local_no_data_100m / local_city_100m_safe,
  lower = 0,
  upper = 1,
  values = TRUE
)
names(open_no_data_score_100m_r) <- "open_no_data_score_100m"

cat("absence penalty range:\n")
print(terra::global(absence_penalty_50m_r, c("min", "mean", "max"), na.rm = TRUE))
cat("open no_data score range:\n")
print(terra::global(open_no_data_score_100m_r, c("min", "mean", "max"), na.rm = TRUE))
```

# dwelling-neighbor-distances

**目的**：住居間距離を計算し、micro clusterの候補パラメータを作る。  
**達成指標**：最近傍距離・第2近傍距離の要約とeps候補が作成される。

```{r dwelling-neighbor-distances}
coords <- sf::st_coordinates(dwelling_points)

if (nrow(coords) < 2) {
  stop("住居点が2点未満のため、自己相関モデルを構築できません。")
}

dist_mat <- as.matrix(stats::dist(coords))
diag(dist_mat) <- NA_real_

nearest_distance_m <- apply(dist_mat, 1, min, na.rm = TRUE)
second_nearest_distance_m <- apply(
  dist_mat,
  1,
  function(x) {
    x <- sort(x[is.finite(x)])
    if (length(x) >= 2) x[2] else NA_real_
  }
)

neighbor_distance_summary <- tibble::tibble(
  metric = c("nearest", "second_nearest"),
  q25 = c(
    stats::quantile(nearest_distance_m, 0.25, na.rm = TRUE),
    stats::quantile(second_nearest_distance_m, 0.25, na.rm = TRUE)
  ),
  median = c(
    stats::median(nearest_distance_m, na.rm = TRUE),
    stats::median(second_nearest_distance_m, na.rm = TRUE)
  ),
  q75 = c(
    stats::quantile(nearest_distance_m, 0.75, na.rm = TRUE),
    stats::quantile(second_nearest_distance_m, 0.75, na.rm = TRUE)
  ),
  q90 = c(
    stats::quantile(nearest_distance_m, 0.90, na.rm = TRUE),
    stats::quantile(second_nearest_distance_m, 0.90, na.rm = TRUE)
  )
)

print(neighbor_distance_summary)

readr::write_csv(
  neighbor_distance_summary,
  file.path(interim_csv_dir, "interim_neighbor_distance_summary.csv")
)

eps_candidates <- sort(unique(round(c(
  15, 20, 25, 30, 35, 40, 45, 50, 60, 70,
  stats::quantile(nearest_distance_m, c(0.50, 0.75, 0.90), na.rm = TRUE),
  stats::quantile(second_nearest_distance_m, c(0.50, 0.75), na.rm = TRUE)
))))

eps_candidates <- eps_candidates[is.finite(eps_candidates) & eps_candidates > 0]
min_pts_candidates <- c(3, 4, 5)

cat("eps candidates:", paste(eps_candidates, collapse = ", "), "\n")
```

# parameter-sweep-clustering

**目的**：DBSCANの候補パラメータを評価し、密集範囲と孤立候補を識別できるか検討する。  
**達成指標**：`interim_parameter_sweep.csv` に候補ごとの評価指標が出力される。

```{r parameter-sweep-clustering}
run_dbscan_summary <- function(eps_value, min_pts_value, coords_matrix) {
  db <- dbscan::dbscan(coords_matrix, eps = eps_value, minPts = min_pts_value)

  cluster_id <- db$cluster
  is_core <- if (!is.null(db$isseed)) db$isseed else rep(FALSE, length(cluster_id))

  cluster_sizes <- tibble::tibble(dbscan_cluster_id = cluster_id) |>
    dplyr::filter(dbscan_cluster_id > 0) |>
    dplyr::count(dbscan_cluster_id, name = "n_dwellings")

  n_clusters <- nrow(cluster_sizes)
  noise_count <- sum(cluster_id == 0)
  clustered_count <- sum(cluster_id > 0)

  n_dense_clusters <- sum(cluster_sizes$n_dwellings >= dense_cluster_min_n)
  n_small_clusters <- sum(cluster_sizes$n_dwellings <= small_cluster_max_n)
  n_intermediate_clusters <- sum(
    cluster_sizes$n_dwellings > small_cluster_max_n &
      cluster_sizes$n_dwellings < dense_cluster_min_n
  )

  tibble::tibble(
    eps_m = eps_value,
    min_pts = min_pts_value,
    n_points = length(cluster_id),
    n_clusters = n_clusters,
    noise_count = noise_count,
    clustered_count = clustered_count,
    noise_ratio = noise_count / length(cluster_id),
    clustered_ratio = clustered_count / length(cluster_id),
    n_dense_clusters = n_dense_clusters,
    n_intermediate_clusters = n_intermediate_clusters,
    n_small_clusters = n_small_clusters,
    max_cluster_size = ifelse(n_clusters > 0, max(cluster_sizes$n_dwellings), 0),
    median_cluster_size = ifelse(n_clusters > 0, stats::median(cluster_sizes$n_dwellings), 0),
    core_point_count = sum(is_core, na.rm = TRUE),
    core_point_ratio = sum(is_core, na.rm = TRUE) / length(cluster_id)
  )
}

parameter_sweep <- purrr::map_dfr(
  eps_candidates,
  function(eps_value) {
    purrr::map_dfr(
      min_pts_candidates,
      function(min_pts_value) {
        run_dbscan_summary(eps_value, min_pts_value, coords)
      }
    )
  }
) |>
  dplyr::mutate(
    # 判断支援用の目安。過分割・過結合を避け、密集候補を拾いつつ孤立点も残す設定を高く評価する。
    score_clustered_ratio = 1 - abs(clustered_ratio - 0.70),
    score_noise_ratio = 1 - abs(noise_ratio - 0.30),
    score_dense_presence = dplyr::if_else(n_dense_clusters >= 1, 1, 0),
    score_not_overmerged = dplyr::if_else(max_cluster_size <= 120, 1, 0.5),
    parameter_score =
      0.30 * score_clustered_ratio +
      0.25 * score_noise_ratio +
      0.30 * score_dense_presence +
      0.15 * score_not_overmerged,
    interpretation = dplyr::case_when(
      n_dense_clusters == 0 ~ "密集候補を拾えていない可能性",
      noise_ratio < 0.05 ~ "ノイズが少なすぎ、孤立点を吸収しすぎる可能性",
      noise_ratio > 0.60 ~ "ノイズが多すぎ、密集範囲を分断しすぎる可能性",
      max_cluster_size > 120 ~ "最大クラスタが大きく、過結合の可能性",
      TRUE ~ "候補として検討可能"
    )
  ) |>
  dplyr::arrange(dplyr::desc(parameter_score), eps_m, min_pts)

print(parameter_sweep)

readr::write_csv(
  parameter_sweep,
  file.path(interim_csv_dir, "interim_parameter_sweep.csv")
)
```

# select-candidate-parameters

**目的**：自動選択された候補パラメータを提示し、検証ゲートで確認すべき基準を出力する。  
**達成指標**：`selected_eps_m`、`selected_min_pts`、`selected_d_adj_m` が定義される。

```{r select-candidate-parameters}
selected_parameter <- parameter_sweep |>
  dplyr::filter(interpretation == "候補として検討可能") |>
  dplyr::slice_max(parameter_score, n = 1, with_ties = FALSE)

if (nrow(selected_parameter) == 0) {
  selected_parameter <- parameter_sweep |>
    dplyr::slice_max(parameter_score, n = 1, with_ties = FALSE)
}

selected_eps_m <- selected_parameter$eps_m[1]
selected_min_pts <- selected_parameter$min_pts[1]

# 密集範囲内の通常隣接距離 d_adj は、選択eps以下の最近傍距離の90%分位を基準にする。
d_adj_candidates <- nearest_distance_m[
  is.finite(nearest_distance_m) & nearest_distance_m <= selected_eps_m
]

selected_d_adj_m <- ifelse(
  length(d_adj_candidates) > 0,
  as.numeric(stats::quantile(d_adj_candidates, 0.90, na.rm = TRUE)),
  selected_eps_m
)

selected_parameter_summary <- selected_parameter |>
  dplyr::mutate(
    selected_d_adj_m = selected_d_adj_m,
    validation_note = paste(
      "QGISでinterim_dwelling_points_groupedとinterim_group_geometriesを確認し、",
      "dense_candidateが密集範囲を拾い、small_or_isolated_candidateが孤立点を過剰に吸収していないか確認する。",
      "その後、macro clusterで大きな集落構造が復元されるか確認する。"
    )
  )

print(selected_parameter_summary)

readr::write_csv(
  selected_parameter_summary,
  file.path(interim_csv_dir, "interim_selected_parameter_summary.csv")
)
```

# build-interim-micro-cluster-layers

**目的**：選択パラメータで住居点をmicro clusterに分類し、QGIS確認用の点・ポリゴンレイヤを作成する。  
**達成指標**：`dwelling_points_grouped` と `group_geometries_interim` が作成される。

```{r build-interim-micro-cluster-layers}
selected_dbscan <- dbscan::dbscan(
  coords,
  eps = selected_eps_m,
  minPts = selected_min_pts
)

selected_cluster_id <- selected_dbscan$cluster
selected_is_core <- if (!is.null(selected_dbscan$isseed)) {
  selected_dbscan$isseed
} else {
  rep(FALSE, length(selected_cluster_id))
}

neighbor_count <- vapply(
  seq_len(nrow(dist_mat)),
  function(i) {
    sum(dist_mat[i, ] <= selected_eps_m, na.rm = TRUE)
  },
  numeric(1)
)

dwelling_points_grouped <- dwelling_points |>
  dplyr::mutate(
    dbscan_cluster_id = selected_cluster_id,
    is_core = selected_is_core,
    neighbor_count = neighbor_count,
    group_id = dplyr::if_else(
      dbscan_cluster_id > 0,
      paste0("C", dbscan_cluster_id),
      paste0("N", dwelling_id)
    )
  ) |>
  dplyr::group_by(group_id) |>
  dplyr::mutate(
    group_size = dplyr::n(),
    interim_group_type = dplyr::case_when(
      group_size >= dense_cluster_min_n ~ "dense_candidate",
      group_size <= small_cluster_max_n ~ "small_or_isolated_candidate",
      TRUE ~ "intermediate_candidate"
    )
  ) |>
  dplyr::ungroup()

make_group_geometry_one <- function(pts_sf, buffer_m) {
  n <- nrow(pts_sf)
  geom <- sf::st_geometry(pts_sf)

  if (n >= 3) {
    g <- sf::st_convex_hull(sf::st_combine(geom))
    g <- sf::st_buffer(g, buffer_m)
  } else if (n == 2) {
    xy <- sf::st_coordinates(pts_sf)[, 1:2, drop = FALSE]
    g <- sf::st_sfc(
      sf::st_linestring(xy),
      crs = sf::st_crs(pts_sf)
    ) |>
      sf::st_buffer(buffer_m)
  } else if (n == 1) {
    g <- sf::st_buffer(geom, buffer_m)
  } else {
    g <- sf::st_sfc(crs = sf::st_crs(pts_sf))
  }

  g <- sf::st_make_valid(g)
  suppressWarnings(sf::st_collection_extract(g, "POLYGON"))
}

build_group_geometries <- function(points_sf, group_col = "group_id") {
  point_groups <- split(points_sf, points_sf[[group_col]])
  group_names <- names(point_groups)
  buffer_m <- max(selected_d_adj_m / 3, 3, na.rm = TRUE)

  geom_list <- vector("list", length(point_groups))
  attr_rows <- vector("list", length(point_groups))

  for (i in seq_along(point_groups)) {
    pts <- point_groups[[i]]
    gid <- group_names[i]

    g <- make_group_geometry_one(pts, buffer_m)

    if (length(g) == 0 || all(sf::st_is_empty(g))) {
      next
    }

    geom_list[[i]] <- g[[1]]

    attr_rows[[i]] <- tibble::tibble(
      group_id = gid,
      n_dwellings = nrow(pts),
      dbscan_cluster_id = ifelse(
        all(pts$dbscan_cluster_id == 0),
        0,
        unique(pts$dbscan_cluster_id[pts$dbscan_cluster_id > 0])[1]
      ),
      has_noise_point = any(pts$dbscan_cluster_id == 0),
      n_core_points = sum(pts$is_core, na.rm = TRUE),
      mean_neighbor_count = mean(pts$neighbor_count, na.rm = TRUE),
      group_geom_buffer_m = buffer_m
    )
  }

  valid_idx <- vapply(geom_list, function(x) !is.null(x), logical(1))

  sf::st_sf(
    dplyr::bind_rows(attr_rows[valid_idx]),
    geometry = do.call(
      sf::st_sfc,
      c(geom_list[valid_idx], list(crs = sf::st_crs(points_sf)))
    )
  ) |>
    sf::st_make_valid()
}

group_geometries_interim <- build_group_geometries(
  dwelling_points_grouped,
  group_col = "group_id"
) |>
  dplyr::mutate(
    interim_group_type = dplyr::case_when(
      n_dwellings >= dense_cluster_min_n ~ "dense_candidate",
      n_dwellings <= small_cluster_max_n ~ "small_or_isolated_candidate",
      TRUE ~ "intermediate_candidate"
    ),
    selected_eps_m = selected_eps_m,
    selected_min_pts = selected_min_pts,
    selected_d_adj_m = selected_d_adj_m
  )

interim_cluster_summary <- group_geometries_interim |>
  sf::st_drop_geometry() |>
  dplyr::arrange(group_id)

print(interim_cluster_summary)

readr::write_csv(
  interim_cluster_summary,
  file.path(interim_csv_dir, "interim_selected_group_summary.csv")
)
```

# build-interim-macro-cluster-groups

**目的**：micro clusterを保持したまま、クラスタ間関係を評価して上位のmacro clusterを作成する。  
**達成指標**：macro cluster、link edge、内部空白域候補、関連CSVが作成される。

```{r build-interim-macro-cluster-groups}
required_objects <- c(
  "group_geometries_interim",
  "dwelling_points_grouped",
  "grid10",
  "selected_d_adj_m",
  "dense_cluster_min_n",
  "small_cluster_max_n"
)

missing_objects <- required_objects[
  !vapply(required_objects, exists, logical(1))
]

if (length(missing_objects) > 0) {
  stop("必要なオブジェクトが存在しません: ", paste(missing_objects, collapse = ", "))
}

selected_d_adj_safe_m <- ifelse(
  is.finite(selected_d_adj_m),
  selected_d_adj_m,
  25
)

macro_link_max_boundary_distance_m <- max(4 * selected_d_adj_safe_m, 100)
macro_nearest_dwelling_link_m <- max(3 * selected_d_adj_safe_m, 80)
macro_corridor_width_m <- max(selected_d_adj_safe_m, 20)
macro_min_group_n_for_link <- 3
macro_min_internal_void_area_m2 <- 500

# 重い処理を抑制するための上限値。
macro_all_pair_combn_threshold <- 50000
macro_max_screened_pairs <- 100000
macro_max_detailed_pairs <- 3000
macro_max_corridor_context_pairs <- 800
macro_max_internal_void_macro_count <- 100
macro_max_void_polygons_per_macro <- 10
macro_max_void_context_polygons <- 300

macro_pair_preselect_centroid_distance_m <- max(
  macro_link_max_boundary_distance_m * 3,
  macro_nearest_dwelling_link_m * 3,
  selected_d_adj_safe_m * 6,
  150,
  na.rm = TRUE
)

macro_hull_buffer_m <- max(selected_d_adj_safe_m / 2, 5)
void_dwelling_buffer_m <- max(selected_d_adj_safe_m / 2, 5)

cat("macro_link_max_boundary_distance_m:", macro_link_max_boundary_distance_m, "\n")
cat("macro_nearest_dwelling_link_m:", macro_nearest_dwelling_link_m, "\n")
cat("macro_corridor_width_m:", macro_corridor_width_m, "\n")
cat("macro_pair_preselect_centroid_distance_m:", macro_pair_preselect_centroid_distance_m, "\n")

make_centroid_line <- function(g1, g2, crs_value) {
  c1 <- sf::st_coordinates(
    suppressWarnings(sf::st_centroid(sf::st_geometry(g1)))
  )[1, 1:2]

  c2 <- sf::st_coordinates(
    suppressWarnings(sf::st_centroid(sf::st_geometry(g2)))
  )[1, 1:2]

  sf::st_sfc(
    sf::st_linestring(rbind(c1, c2)),
    crs = crs_value
  )
}

compute_polygon_context <- function(poly_sfc, grid_sf) {
  grid_context <- grid_sf

  if (!"cell_status" %in% names(grid_context)) {
    grid_context <- grid_context |>
      dplyr::mutate(
        cell_status = dplyr::case_when(
          !is.na(response) & response == 1L ~ "presence",
          !is.na(response) & response == 0L ~ "absence",
          is.na(response) ~ "no_data",
          TRUE ~ "unknown"
        )
      )
  }

  if (!"surveyed_area_m2" %in% names(grid_context)) {
    grid_context$surveyed_area_m2 <- 0
  }

  if (!"cell_area_m2" %in% names(grid_context)) {
    grid_context$cell_area_m2 <- as.numeric(sf::st_area(sf::st_geometry(grid_context)))
  }

  poly_sf <- sf::st_sf(
    context_dummy = seq_along(poly_sfc),
    geometry = poly_sfc,
    crs = sf::st_crs(grid_context)
  ) |>
    sf::st_make_valid()

  poly_area_m2 <- sum(as.numeric(sf::st_area(sf::st_geometry(poly_sf))), na.rm = TRUE)

  if (!is.finite(poly_area_m2) || poly_area_m2 <= 0) {
    return(tibble::tibble(
      context_area_m2 = poly_area_m2,
      surveyed_area_m2 = 0,
      absence_area_m2 = 0,
      no_data_area_m2 = 0,
      surveyed_ratio = 0,
      absence_ratio_in_surveyed = 0,
      no_data_ratio = 0
    ))
  }

  grid_subset <- grid_context |>
    dplyr::select(
      grid_id,
      response,
      cell_status,
      cell_area_m2,
      surveyed_area_m2
    )

  grid_candidate <- suppressWarnings(
    sf::st_filter(
      grid_subset,
      poly_sf,
      .predicate = sf::st_intersects
    )
  )

  if (nrow(grid_candidate) == 0) {
    return(tibble::tibble(
      context_area_m2 = poly_area_m2,
      surveyed_area_m2 = 0,
      absence_area_m2 = 0,
      no_data_area_m2 = 0,
      surveyed_ratio = 0,
      absence_ratio_in_surveyed = 0,
      no_data_ratio = 0
    ))
  }

  inter <- suppressWarnings(sf::st_intersection(grid_candidate, poly_sf))

  if (nrow(inter) == 0) {
    return(tibble::tibble(
      context_area_m2 = poly_area_m2,
      surveyed_area_m2 = 0,
      absence_area_m2 = 0,
      no_data_area_m2 = 0,
      surveyed_ratio = 0,
      absence_ratio_in_surveyed = 0,
      no_data_ratio = 0
    ))
  }

  inter <- inter |>
    sf::st_make_valid()

  inter$intersect_area_m2 <- as.numeric(sf::st_area(sf::st_geometry(inter)))

  inter_df <- inter |>
    sf::st_drop_geometry() |>
    dplyr::mutate(
      cell_fraction = dplyr::if_else(
        cell_area_m2 > 0,
        intersect_area_m2 / cell_area_m2,
        0
      ),
      surveyed_area_part_m2 = surveyed_area_m2 * cell_fraction,
      absence_area_part_m2 = dplyr::if_else(
        !is.na(response) & response == 0L,
        surveyed_area_m2 * cell_fraction,
        0
      ),
      no_data_area_part_m2 = dplyr::if_else(
        is.na(response),
        intersect_area_m2,
        0
      )
    )

  surveyed_area <- sum(inter_df$surveyed_area_part_m2, na.rm = TRUE)
  absence_area <- sum(inter_df$absence_area_part_m2, na.rm = TRUE)
  no_data_area <- sum(inter_df$no_data_area_part_m2, na.rm = TRUE)

  tibble::tibble(
    context_area_m2 = poly_area_m2,
    surveyed_area_m2 = surveyed_area,
    absence_area_m2 = absence_area,
    no_data_area_m2 = no_data_area,
    surveyed_ratio = clamp01_numeric(surveyed_area / poly_area_m2),
    absence_ratio_in_surveyed = clamp01_numeric(absence_area / max(surveyed_area, 1)),
    no_data_ratio = clamp01_numeric(no_data_area / poly_area_m2)
  )
}

nearest_dwelling_between_groups <- function(point_sf, group_a, group_b) {
  pts_a <- point_sf[point_sf$group_id == group_a, ]
  pts_b <- point_sf[point_sf$group_id == group_b, ]

  if (nrow(pts_a) == 0 || nrow(pts_b) == 0) {
    return(NA_real_)
  }

  coords_a <- sf::st_coordinates(pts_a)
  coords_b <- sf::st_coordinates(pts_b)

  d <- as.matrix(stats::dist(rbind(coords_a, coords_b)))
  n_a <- nrow(coords_a)
  d_ab <- d[seq_len(n_a), n_a + seq_len(nrow(coords_b)), drop = FALSE]

  min(d_ab, na.rm = TRUE)
}

build_connected_components <- function(node_ids, edge_from, edge_to, prefix = "M") {
  node_ids <- unique(as.character(node_ids))
  edge_from <- as.character(edge_from)
  edge_to <- as.character(edge_to)

  adjacency <- stats::setNames(vector("list", length(node_ids)), node_ids)

  if (length(edge_from) > 0) {
    for (i in seq_along(edge_from)) {
      a <- edge_from[i]
      b <- edge_to[i]

      if (is.na(a) || is.na(b)) {
        next
      }

      if (!a %in% node_ids || !b %in% node_ids) {
        next
      }

      adjacency[[a]] <- unique(c(adjacency[[a]], b))
      adjacency[[b]] <- unique(c(adjacency[[b]], a))
    }
  }

  visited <- stats::setNames(rep(FALSE, length(node_ids)), node_ids)
  component_id <- stats::setNames(rep(NA_character_, length(node_ids)), node_ids)
  component_counter <- 0L

  for (node in node_ids) {
    if (visited[[node]]) {
      next
    }

    component_counter <- component_counter + 1L
    cid <- paste0(prefix, component_counter)
    queue <- node
    visited[[node]] <- TRUE

    while (length(queue) > 0) {
      current <- queue[1]
      queue <- queue[-1]
      component_id[[current]] <- cid

      neighbors <- adjacency[[current]]

      if (length(neighbors) > 0) {
        for (nb in neighbors) {
          if (!visited[[nb]]) {
            visited[[nb]] <- TRUE
            queue <- c(queue, nb)
          }
        }
      }
    }
  }

  tibble::tibble(
    group_id = names(component_id),
    macro_cluster_id = unname(component_id)
  )
}

group_geometries_interim <- group_geometries_interim |>
  dplyr::mutate(group_id = as.character(group_id))

dwelling_points_grouped_for_pairs <- dwelling_points_grouped |>
  dplyr::mutate(group_id = as.character(group_id))

micro_group_ids <- unique(as.character(group_geometries_interim$group_id))

if (length(micro_group_ids) < 2) {
  cluster_pair_metrics <- tibble::tibble()
  cluster_pair_screening_metrics <- tibble::tibble()

  macro_cluster_link_edges <- sf::st_sf(
    tibble::tibble(),
    geometry = sf::st_sfc(crs = sf::st_crs(group_geometries_interim))
  )

  macro_assignment <- tibble::tibble(
    group_id = micro_group_ids,
    macro_cluster_id = paste0("M", seq_along(micro_group_ids))
  )

} else {
  micro_centroids <- suppressWarnings(sf::st_point_on_surface(group_geometries_interim))
  centroid_xy <- sf::st_coordinates(micro_centroids)

  group_attr <- group_geometries_interim |>
    sf::st_drop_geometry() |>
    dplyr::mutate(
      group_id = as.character(group_id),
      micro_index = dplyr::row_number(),
      centroid_x = centroid_xy[, 1],
      centroid_y = centroid_xy[, 2]
    ) |>
    dplyr::select(
      micro_index,
      group_id,
      n_dwellings,
      interim_group_type,
      centroid_x,
      centroid_y
    )

  n_micro_groups <- nrow(group_attr)
  n_all_pairs <- n_micro_groups * (n_micro_groups - 1) / 2

  cat("micro cluster count:", n_micro_groups, "\n")
  cat("theoretical all pair count:", n_all_pairs, "\n")

  if (n_all_pairs <= macro_all_pair_combn_threshold) {
    pair_index <- utils::combn(seq_len(n_micro_groups), 2)

    pair_seed <- tibble::tibble(
      idx_a = pair_index[1, ],
      idx_b = pair_index[2, ],
      pair_generation_method = "all_pairs_combn"
    )

  } else {
    within_list <- sf::st_is_within_distance(
      sf::st_geometry(micro_centroids),
      sf::st_geometry(micro_centroids),
      dist = macro_pair_preselect_centroid_distance_m
    )

    pair_seed_list <- vector("list", length(within_list))

    for (i in seq_along(within_list)) {
      j <- within_list[[i]]
      j <- j[j > i]

      if (length(j) == 0) {
        pair_seed_list[[i]] <- NULL
      } else {
        pair_seed_list[[i]] <- tibble::tibble(
          idx_a = i,
          idx_b = j,
          pair_generation_method = "centroid_within_distance"
        )
      }
    }

    pair_seed <- dplyr::bind_rows(pair_seed_list)
  }

  if (nrow(pair_seed) == 0) {
    pair_screening <- tibble::tibble()
  } else {
    pair_screening <- pair_seed |>
      dplyr::left_join(
        group_attr |>
          dplyr::rename(
            idx_a = micro_index,
            group_id_1 = group_id,
            n_dwellings_1 = n_dwellings,
            interim_group_type_1 = interim_group_type,
            centroid_x_1 = centroid_x,
            centroid_y_1 = centroid_y
          ),
        by = "idx_a"
      ) |>
      dplyr::left_join(
        group_attr |>
          dplyr::rename(
            idx_b = micro_index,
            group_id_2 = group_id,
            n_dwellings_2 = n_dwellings,
            interim_group_type_2 = interim_group_type,
            centroid_x_2 = centroid_x,
            centroid_y_2 = centroid_y
          ),
        by = "idx_b"
      ) |>
      dplyr::mutate(
        centroid_distance_m = sqrt(
          (centroid_x_1 - centroid_x_2)^2 +
            (centroid_y_1 - centroid_y_2)^2
        ),
        both_linkable_size =
          n_dwellings_1 >= macro_min_group_n_for_link &
          n_dwellings_2 >= macro_min_group_n_for_link,
        at_least_one_dense =
          n_dwellings_1 >= dense_cluster_min_n |
          n_dwellings_2 >= dense_cluster_min_n,
        centroid_preselect =
          centroid_distance_m <= macro_pair_preselect_centroid_distance_m,
        pair_size_score_pre = clamp01_numeric(
          (n_dwellings_1 + n_dwellings_2) / (2 * dense_cluster_min_n)
        ),
        evaluate_pair =
          both_linkable_size &
          at_least_one_dense &
          centroid_preselect
      )
  }

  if (nrow(pair_screening) == 0) {
    cluster_pair_screening_metrics <- tibble::tibble(
      group_id_1 = character(0),
      group_id_2 = character(0),
      n_dwellings_1 = numeric(0),
      n_dwellings_2 = numeric(0),
      interim_group_type_1 = character(0),
      interim_group_type_2 = character(0),
      centroid_distance_m = numeric(0),
      both_linkable_size = logical(0),
      at_least_one_dense = logical(0),
      centroid_preselect = logical(0),
      pair_size_score_pre = numeric(0),
      evaluate_pair = logical(0),
      evaluate_order = integer(0),
      detailed_evaluation_selected = logical(0),
      pair_generation_method = character(0)
    )

    pairs_to_evaluate <- tibble::tibble()

  } else {
    if (nrow(pair_screening) > macro_max_screened_pairs) {
      cat(
        "pair_screening is large. Keeping nearest pairs only:",
        macro_max_screened_pairs,
        "of",
        nrow(pair_screening),
        "\n"
      )

      pair_screening <- pair_screening |>
        dplyr::arrange(centroid_distance_m) |>
        dplyr::slice_head(n = macro_max_screened_pairs)
    }

    pair_screening <- pair_screening |>
      dplyr::arrange(
        dplyr::desc(evaluate_pair),
        dplyr::desc(pair_size_score_pre),
        centroid_distance_m
      ) |>
      dplyr::mutate(
        evaluate_order = dplyr::if_else(
          evaluate_pair,
          cumsum(evaluate_pair),
          NA_integer_
        ),
        detailed_evaluation_selected =
          evaluate_pair &
          evaluate_order <= macro_max_detailed_pairs
      )

    cluster_pair_screening_metrics <- pair_screening |>
      dplyr::select(
        group_id_1,
        group_id_2,
        n_dwellings_1,
        n_dwellings_2,
        interim_group_type_1,
        interim_group_type_2,
        centroid_distance_m,
        both_linkable_size,
        at_least_one_dense,
        centroid_preselect,
        pair_size_score_pre,
        evaluate_pair,
        evaluate_order,
        detailed_evaluation_selected,
        pair_generation_method
      )

    pairs_to_evaluate <- pair_screening |>
      dplyr::filter(detailed_evaluation_selected) |>
      dplyr::arrange(evaluate_order)
  }

  cat("screened pair count:", nrow(pair_screening), "\n")
  cat("pairs selected for detailed distance check:", nrow(pairs_to_evaluate), "\n")

  if (nrow(pairs_to_evaluate) == 0) {
    cluster_pair_metrics <- tibble::tibble()
    link_edges_df <- tibble::tibble()

    macro_cluster_link_edges <- sf::st_sf(
      tibble::tibble(),
      geometry = sf::st_sfc(crs = sf::st_crs(group_geometries_interim))
    )

    macro_assignment <- tibble::tibble(
      group_id = micro_group_ids,
      macro_cluster_id = paste0("M", seq_along(micro_group_ids))
    )

  } else {
    pair_rows <- vector("list", nrow(pairs_to_evaluate))
    edge_geometries <- vector("list", nrow(pairs_to_evaluate))
    corridor_context_counter <- 0L

    for (i in seq_len(nrow(pairs_to_evaluate))) {
      idx_a <- pairs_to_evaluate$idx_a[i]
      idx_b <- pairs_to_evaluate$idx_b[i]

      g1 <- group_geometries_interim[idx_a, ]
      g2 <- group_geometries_interim[idx_b, ]

      group_id_1 <- as.character(g1$group_id[1])
      group_id_2 <- as.character(g2$group_id[1])
      n1 <- as.numeric(g1$n_dwellings[1])
      n2 <- as.numeric(g2$n_dwellings[1])

      boundary_distance_m <- as.numeric(
        sf::st_distance(
          sf::st_geometry(g1),
          sf::st_geometry(g2),
          by_element = TRUE
        )
      )

      centroid_distance_m <- pairs_to_evaluate$centroid_distance_m[i]

      nearest_between_m <- nearest_dwelling_between_groups(
        dwelling_points_grouped_for_pairs,
        group_id_1,
        group_id_2
      )

      distance_condition <-
        isTRUE(boundary_distance_m <= macro_link_max_boundary_distance_m) ||
        isTRUE(nearest_between_m <= macro_nearest_dwelling_link_m)

      macro_link_candidate <- isTRUE(distance_condition)

      proximity_score <- ifelse(
        is.finite(boundary_distance_m),
        clamp01_numeric(1 - boundary_distance_m / macro_link_max_boundary_distance_m),
        0
      )

      pair_size_score <- clamp01_numeric((n1 + n2) / (2 * dense_cluster_min_n))
      macro_link_score <- proximity_score * pair_size_score

      context_evaluated <- FALSE
      context_note <- "not_evaluated_not_link_candidate"

      if (macro_link_candidate) {
        line_sfc <- make_centroid_line(g1, g2, sf::st_crs(group_geometries_interim))
        edge_geometries[[i]] <- line_sfc[[1]]

        if (corridor_context_counter < macro_max_corridor_context_pairs) {
          corridor_context_counter <- corridor_context_counter + 1L
          corridor_sfc <- sf::st_buffer(line_sfc, macro_corridor_width_m)
          context <- compute_polygon_context(corridor_sfc, grid10)
          context_evaluated <- TRUE
          context_note <- "evaluated"
        } else {
          context <- tibble::tibble(
            context_area_m2 = NA_real_,
            surveyed_area_m2 = NA_real_,
            absence_area_m2 = NA_real_,
            no_data_area_m2 = NA_real_,
            surveyed_ratio = NA_real_,
            absence_ratio_in_surveyed = NA_real_,
            no_data_ratio = NA_real_
          )
          context_note <- "skipped_by_corridor_context_limit"
        }
      } else {
        context <- tibble::tibble(
          context_area_m2 = NA_real_,
          surveyed_area_m2 = NA_real_,
          absence_area_m2 = NA_real_,
          no_data_area_m2 = NA_real_,
          surveyed_ratio = NA_real_,
          absence_ratio_in_surveyed = NA_real_,
          no_data_ratio = NA_real_
        )
        edge_geometries[[i]] <- NULL
      }

      pair_rows[[i]] <- dplyr::bind_cols(
        tibble::tibble(
          group_id_1 = group_id_1,
          group_id_2 = group_id_2,
          n_dwellings_1 = n1,
          n_dwellings_2 = n2,
          interim_group_type_1 = as.character(g1$interim_group_type[1]),
          interim_group_type_2 = as.character(g2$interim_group_type[1]),
          boundary_distance_m = boundary_distance_m,
          centroid_distance_m = centroid_distance_m,
          nearest_dwelling_between_groups_m = nearest_between_m,
          macro_corridor_width_m = macro_corridor_width_m,
          macro_link_max_boundary_distance_m = macro_link_max_boundary_distance_m,
          macro_nearest_dwelling_link_m = macro_nearest_dwelling_link_m,
          macro_link_score = macro_link_score,
          macro_link_candidate = macro_link_candidate,
          corridor_context_evaluated = context_evaluated,
          corridor_context_note = context_note
        ),
        context
      ) |>
        dplyr::mutate(
          pair_interpretation = dplyr::case_when(
            macro_link_candidate &
              corridor_context_evaluated &
              !is.na(surveyed_ratio) &
              surveyed_ratio >= 0.30 &
              !is.na(absence_ratio_in_surveyed) &
              absence_ratio_in_surveyed >= 0.50 ~
              "macro_link_with_possible_internal_void_or_plaza",
            macro_link_candidate &
              corridor_context_evaluated &
              !is.na(no_data_ratio) &
              no_data_ratio >= 0.50 ~
              "macro_link_open_to_no_data",
            macro_link_candidate & !corridor_context_evaluated ~
              "macro_link_candidate_context_not_evaluated",
            macro_link_candidate ~ "macro_link_candidate",
            TRUE ~ "not_linked_after_detailed_distance_check"
          )
        )
    }

    cluster_pair_metrics <- dplyr::bind_rows(pair_rows)
    link_edges_df <- cluster_pair_metrics |>
      dplyr::filter(macro_link_candidate)

    if (nrow(link_edges_df) > 0) {
      link_edge_indices <- which(cluster_pair_metrics$macro_link_candidate)
      macro_cluster_link_edges <- sf::st_sf(
        link_edges_df,
        geometry = do.call(
          sf::st_sfc,
          c(edge_geometries[link_edge_indices], list(crs = sf::st_crs(group_geometries_interim)))
        )
      ) |>
        sf::st_make_valid()
    } else {
      macro_cluster_link_edges <- sf::st_sf(
        link_edges_df,
        geometry = sf::st_sfc(crs = sf::st_crs(group_geometries_interim))
      )
    }

    macro_assignment <- build_connected_components(
      node_ids = micro_group_ids,
      edge_from = link_edges_df$group_id_1,
      edge_to = link_edges_df$group_id_2,
      prefix = "M"
    )
  }
}

micro_group_macro_table <- group_geometries_interim |>
  sf::st_drop_geometry() |>
  dplyr::mutate(group_id = as.character(group_id)) |>
  dplyr::left_join(macro_assignment, by = "group_id") |>
  dplyr::arrange(macro_cluster_id, group_id)

dwelling_points_grouped_macro <- dwelling_points_grouped |>
  dplyr::mutate(group_id = as.character(group_id)) |>
  dplyr::select(-dplyr::any_of("macro_cluster_id")) |>
  dplyr::left_join(macro_assignment, by = "group_id")

macro_ids <- unique(micro_group_macro_table$macro_cluster_id)
macro_ids <- macro_ids[!is.na(macro_ids)]

macro_geom_list <- list()
macro_attr_rows <- list()
macro_counter <- 0L

for (mid in macro_ids) {
  micro_ids <- micro_group_macro_table |>
    dplyr::filter(macro_cluster_id == mid) |>
    dplyr::pull(group_id)

  micro_attrs <- group_geometries_interim |>
    sf::st_drop_geometry() |>
    dplyr::mutate(group_id = as.character(group_id)) |>
    dplyr::filter(group_id %in% micro_ids)

  macro_pts <- dwelling_points_grouped_macro |>
    dplyr::filter(macro_cluster_id == mid)

  if (nrow(macro_pts) > 0) {
    combined_points <- sf::st_combine(sf::st_geometry(macro_pts))
    hull_geom <- sf::st_convex_hull(combined_points)
    hull_geom <- sf::st_buffer(hull_geom, macro_hull_buffer_m)
  } else {
    micro_geoms <- group_geometries_interim[
      as.character(group_geometries_interim$group_id) %in% micro_ids,
    ]
    combined_centroids <- sf::st_combine(
      suppressWarnings(sf::st_centroid(sf::st_geometry(micro_geoms)))
    )
    hull_geom <- sf::st_convex_hull(combined_centroids)
    hull_geom <- sf::st_buffer(hull_geom, macro_hull_buffer_m)
  }

  hull_geom <- sf::st_make_valid(hull_geom)
  hull_geom <- suppressWarnings(sf::st_collection_extract(hull_geom, "POLYGON"))

  if (length(hull_geom) == 0 || all(sf::st_is_empty(hull_geom))) {
    next
  }

  macro_counter <- macro_counter + 1L
  macro_geom_list[[macro_counter]] <- hull_geom[[1]]

  n_dwellings_total <- sum(micro_attrs$n_dwellings, na.rm = TRUE)
  n_micro_groups <- nrow(micro_attrs)
  n_dense_micro_groups <- sum(micro_attrs$n_dwellings >= dense_cluster_min_n, na.rm = TRUE)
  n_intermediate_micro_groups <- sum(
    micro_attrs$n_dwellings > small_cluster_max_n & micro_attrs$n_dwellings < dense_cluster_min_n,
    na.rm = TRUE
  )
  n_small_micro_groups <- sum(micro_attrs$n_dwellings <= small_cluster_max_n, na.rm = TRUE)

  macro_group_type_value <- dplyr::case_when(
    n_micro_groups >= 2 & n_dwellings_total >= dense_cluster_min_n ~
      "macro_settlement_complex_candidate",
    n_dwellings_total >= dense_cluster_min_n ~ "single_dense_micro_cluster",
    n_dwellings_total <= small_cluster_max_n ~ "small_or_isolated_candidate",
    TRUE ~ "intermediate_candidate"
  )

  macro_attr_rows[[macro_counter]] <- tibble::tibble(
    macro_cluster_id = mid,
    micro_group_ids = paste(micro_ids, collapse = ";"),
    n_micro_groups = n_micro_groups,
    n_dwellings = n_dwellings_total,
    n_dense_micro_groups = n_dense_micro_groups,
    n_intermediate_micro_groups = n_intermediate_micro_groups,
    n_small_micro_groups = n_small_micro_groups,
    macro_group_type = macro_group_type_value,
    selected_eps_m = selected_eps_m,
    selected_min_pts = selected_min_pts,
    selected_d_adj_m = selected_d_adj_m,
    selected_d_adj_safe_m = selected_d_adj_safe_m,
    macro_hull_buffer_m = macro_hull_buffer_m,
    macro_link_max_boundary_distance_m = macro_link_max_boundary_distance_m,
    macro_nearest_dwelling_link_m = macro_nearest_dwelling_link_m,
    macro_corridor_width_m = macro_corridor_width_m
  )
}

if (length(macro_attr_rows) > 0) {
  macro_group_geometries_interim <- sf::st_sf(
    dplyr::bind_rows(macro_attr_rows),
    geometry = do.call(
      sf::st_sfc,
      c(macro_geom_list, list(crs = sf::st_crs(group_geometries_interim)))
    )
  ) |>
    sf::st_make_valid()
} else {
  macro_group_geometries_interim <- sf::st_sf(
    tibble::tibble(
      macro_cluster_id = character(0),
      micro_group_ids = character(0),
      n_micro_groups = integer(0),
      n_dwellings = numeric(0),
      n_dense_micro_groups = integer(0),
      n_intermediate_micro_groups = integer(0),
      n_small_micro_groups = integer(0),
      macro_group_type = character(0),
      selected_eps_m = numeric(0),
      selected_min_pts = numeric(0),
      selected_d_adj_m = numeric(0),
      selected_d_adj_safe_m = numeric(0),
      macro_hull_buffer_m = numeric(0),
      macro_link_max_boundary_distance_m = numeric(0),
      macro_nearest_dwelling_link_m = numeric(0),
      macro_corridor_width_m = numeric(0)
    ),
    geometry = sf::st_sfc(crs = sf::st_crs(group_geometries_interim))
  )
}

macro_cluster_summary_interim <- macro_group_geometries_interim |>
  sf::st_drop_geometry()

void_target_macros <- macro_group_geometries_interim |>
  dplyr::filter(
    n_micro_groups >= 2,
    n_dwellings >= dense_cluster_min_n
  ) |>
  dplyr::arrange(dplyr::desc(n_dwellings), dplyr::desc(n_micro_groups))

if (nrow(void_target_macros) > macro_max_internal_void_macro_count) {
  cat(
    "internal void target macro clusters limited:",
    macro_max_internal_void_macro_count,
    "of",
    nrow(void_target_macros),
    "\n"
  )
  void_target_macros <- void_target_macros |>
    dplyr::slice_head(n = macro_max_internal_void_macro_count)
}

void_rows <- list()
void_geoms <- list()
void_counter <- 0L
void_context_counter <- 0L

if (nrow(void_target_macros) > 0) {
  for (i in seq_len(nrow(void_target_macros))) {
    macro_row <- void_target_macros[i, ]

    macro_pts <- dwelling_points_grouped_macro |>
      dplyr::filter(macro_cluster_id == macro_row$macro_cluster_id)

    if (nrow(macro_pts) == 0) {
      next
    }

    dwelling_buffer_union <- sf::st_union(
      sf::st_buffer(sf::st_geometry(macro_pts), void_dwelling_buffer_m)
    )

    void_geom <- tryCatch(
      {
        suppressWarnings(
          sf::st_difference(sf::st_geometry(macro_row), dwelling_buffer_union)
        )
      },
      error = function(e) {
        sf::st_sfc(crs = sf::st_crs(macro_group_geometries_interim))
      }
    )

    void_geom <- sf::st_make_valid(void_geom)
    void_geom <- suppressWarnings(sf::st_collection_extract(void_geom, "POLYGON"))

    if (length(void_geom) == 0 || all(sf::st_is_empty(void_geom))) {
      next
    }

    void_sf <- sf::st_sf(
      macro_cluster_id = rep(macro_row$macro_cluster_id, length(void_geom)),
      geometry = void_geom,
      crs = sf::st_crs(macro_group_geometries_interim)
    ) |>
      sf::st_make_valid()

    void_sf$void_area_m2 <- as.numeric(sf::st_area(sf::st_geometry(void_sf)))

    void_sf <- void_sf |>
      dplyr::filter(void_area_m2 >= macro_min_internal_void_area_m2) |>
      dplyr::arrange(dplyr::desc(void_area_m2))

    if (nrow(void_sf) == 0) {
      next
    }

    if (nrow(void_sf) > macro_max_void_polygons_per_macro) {
      void_sf <- void_sf |>
        dplyr::slice_head(n = macro_max_void_polygons_per_macro)
    }

    for (j in seq_len(nrow(void_sf))) {
      void_counter <- void_counter + 1L

      if (void_context_counter < macro_max_void_context_polygons) {
        void_context_counter <- void_context_counter + 1L
        context <- compute_polygon_context(sf::st_geometry(void_sf[j, ]), grid10)
        void_context_evaluated <- TRUE
        void_context_note <- "evaluated"
      } else {
        context <- tibble::tibble(
          context_area_m2 = NA_real_,
          surveyed_area_m2 = NA_real_,
          absence_area_m2 = NA_real_,
          no_data_area_m2 = NA_real_,
          surveyed_ratio = NA_real_,
          absence_ratio_in_surveyed = NA_real_,
          no_data_ratio = NA_real_
        )
        void_context_evaluated <- FALSE
        void_context_note <- "skipped_by_void_context_limit"
      }

      void_rows[[void_counter]] <- dplyr::bind_cols(
        tibble::tibble(
          void_id = paste0("V", void_counter),
          macro_cluster_id = as.character(macro_row$macro_cluster_id[1]),
          void_area_m2 = void_sf$void_area_m2[j],
          void_dwelling_buffer_m = void_dwelling_buffer_m,
          void_context_evaluated = void_context_evaluated,
          void_context_note = void_context_note
        ),
        context
      ) |>
        dplyr::mutate(
          void_interpretation = dplyr::case_when(
            void_context_evaluated &
              !is.na(surveyed_ratio) &
              surveyed_ratio >= 0.30 &
              !is.na(absence_ratio_in_surveyed) &
              absence_ratio_in_surveyed >= 0.50 ~
              "surveyed_absence_internal_void_or_plaza_candidate",
            void_context_evaluated &
              !is.na(no_data_ratio) &
              no_data_ratio >= 0.50 ~
              "no_data_internal_void_unconfirmed",
            !void_context_evaluated ~ "internal_void_candidate_context_not_evaluated",
            TRUE ~ "internal_void_candidate"
          )
        )

      void_geoms[[void_counter]] <- sf::st_geometry(void_sf[j, ])[[1]]
    }
  }
}

if (length(void_rows) > 0) {
  internal_void_candidates <- sf::st_sf(
    dplyr::bind_rows(void_rows),
    geometry = do.call(
      sf::st_sfc,
      c(void_geoms, list(crs = sf::st_crs(macro_group_geometries_interim)))
    )
  ) |>
    sf::st_make_valid()
} else {
  internal_void_candidates <- sf::st_sf(
    tibble::tibble(
      void_id = character(0),
      macro_cluster_id = character(0),
      void_area_m2 = numeric(0),
      void_dwelling_buffer_m = numeric(0),
      void_context_evaluated = logical(0),
      void_context_note = character(0),
      context_area_m2 = numeric(0),
      surveyed_area_m2 = numeric(0),
      absence_area_m2 = numeric(0),
      no_data_area_m2 = numeric(0),
      surveyed_ratio = numeric(0),
      absence_ratio_in_surveyed = numeric(0),
      no_data_ratio = numeric(0),
      void_interpretation = character(0)
    ),
    geometry = sf::st_sfc(crs = sf::st_crs(macro_group_geometries_interim))
  )
}

readr::write_csv(
  cluster_pair_screening_metrics,
  file.path(interim_csv_dir, "interim_cluster_pair_screening_metrics.csv")
)

readr::write_csv(
  cluster_pair_metrics,
  file.path(interim_csv_dir, "interim_cluster_pair_metrics.csv")
)

readr::write_csv(
  micro_group_macro_table,
  file.path(interim_csv_dir, "interim_micro_to_macro_cluster_assignment.csv")
)

readr::write_csv(
  macro_cluster_summary_interim,
  file.path(interim_csv_dir, "interim_macro_cluster_summary.csv")
)

readr::write_csv(
  internal_void_candidates |>
    sf::st_drop_geometry(),
  file.path(interim_csv_dir, "interim_internal_void_candidates.csv")
)

cat("macro cluster count:", nrow(macro_group_geometries_interim), "\n")
cat("macro link edge count:", nrow(macro_cluster_link_edges), "\n")
cat("internal void candidate count:", nrow(internal_void_candidates), "\n")

macro_group_geometries_interim |>
  sf::st_drop_geometry() |>
  dplyr::count(macro_group_type, name = "n_macro_clusters")
```

# export-interim-rasters

**目的**：中間検証用ラスタをQGIS表示用GeoTIFFとして出力する。  
**達成指標**：absence penalty と open no_data score のGeoTIFFが `interim/raster` に出力される。

```{r export-interim-rasters}
interim_raster_outputs <- list(
  interim_absence_penalty_50m = absence_penalty_50m_r,
  interim_open_no_data_score_100m = open_no_data_score_100m_r
)

for (nm in names(interim_raster_outputs)) {
  out_path <- file.path(interim_raster_dir, paste0(nm, ".tif"))
  terra::writeRaster(
    interim_raster_outputs[[nm]],
    out_path,
    overwrite = TRUE
  )
  cat("interim raster:", out_path, "\n")
}
```

# export-interim-gpkg-layers

**目的**：中間検証に必要なベクタレイヤをfinal側GPKGに `interim_` レイヤとして集約出力する。  
**達成指標**：micro cluster、macro cluster、link edge、内部空白域、grid statusが同一GPKGに格納される。

```{r export-interim-gpkg-layers}
if (file.exists(final_gpkg)) {
  unlink(final_gpkg)
}

write_gpkg_layer_safe(
  dwelling_points_grouped_macro,
  final_gpkg,
  "interim_dwelling_points_grouped"
)

write_gpkg_layer_safe(
  group_geometries_interim,
  final_gpkg,
  "interim_group_geometries"
)

write_gpkg_layer_safe(
  macro_group_geometries_interim,
  final_gpkg,
  "interim_macro_cluster_geometries"
)

write_gpkg_layer_safe(
  macro_cluster_link_edges,
  final_gpkg,
  "interim_macro_cluster_link_edges"
)

write_gpkg_layer_safe(
  internal_void_candidates,
  final_gpkg,
  "interim_internal_void_candidates"
)

write_gpkg_layer_safe(
  grid10_status |>
    dplyr::select(
      grid_id,
      response,
      cell_status,
      dwelling_count,
      surveyed_ratio,
      surveyed_area_m2,
      cell_area_m2
    ),
  final_gpkg,
  "interim_grid_status"
)

cat("interim gpkg:", final_gpkg, "\n")
```

# check-interim-outputs

**目的**：中間検証に必要なCSV、ラスタ、GPKGレイヤの過不足を確認する。  
**達成指標**：`interim_output_check.csv` に出力確認表が保存され、不足があれば警告される。

```{r check-interim-outputs}
expected_interim_csv <- c(
  "interim_grid_response_summary.csv",
  "interim_neighbor_distance_summary.csv",
  "interim_parameter_sweep.csv",
  "interim_selected_parameter_summary.csv",
  "interim_selected_group_summary.csv",
  "interim_cluster_pair_screening_metrics.csv",
  "interim_cluster_pair_metrics.csv",
  "interim_micro_to_macro_cluster_assignment.csv",
  "interim_macro_cluster_summary.csv",
  "interim_internal_void_candidates.csv"
)

expected_interim_raster <- c(
  "interim_absence_penalty_50m.tif",
  "interim_open_no_data_score_100m.tif"
)

expected_interim_gpkg_layers <- c(
  "interim_dwelling_points_grouped",
  "interim_group_geometries",
  "interim_macro_cluster_geometries",
  "interim_macro_cluster_link_edges",
  "interim_internal_void_candidates",
  "interim_grid_status"
)

csv_check <- tibble::tibble(
  output_type = "csv",
  output_name = expected_interim_csv,
  path = file.path(interim_csv_dir, expected_interim_csv),
  exists = file.exists(path),
  note = dplyr::if_else(exists, "ok", "missing")
)

raster_check <- tibble::tibble(
  output_type = "raster",
  output_name = expected_interim_raster,
  path = file.path(interim_raster_dir, expected_interim_raster),
  exists = file.exists(path),
  note = dplyr::if_else(exists, "ok", "missing")
)

actual_layers <- if (file.exists(final_gpkg)) {
  sf::st_layers(final_gpkg)$name
} else {
  character(0)
}

layer_object_rows <- tibble::tibble(
  output_name = expected_interim_gpkg_layers,
  object_name = c(
    "dwelling_points_grouped_macro",
    "group_geometries_interim",
    "macro_group_geometries_interim",
    "macro_cluster_link_edges",
    "internal_void_candidates",
    "grid10_status"
  )
) |>
  dplyr::rowwise() |>
  dplyr::mutate(
    object_exists = exists(object_name),
    object_n = if (object_exists) {
      obj <- get(object_name)
      if (inherits(obj, "sf")) nrow(obj) else NA_integer_
    } else {
      NA_integer_
    }
  ) |>
  dplyr::ungroup()

gpkg_layer_check <- layer_object_rows |>
  dplyr::mutate(
    output_type = "gpkg_layer",
    path = final_gpkg,
    exists = output_name %in% actual_layers,
    note = dplyr::case_when(
      exists ~ "ok",
      !exists & !is.na(object_n) & object_n == 0 ~ "skipped_empty_ok",
      TRUE ~ "missing"
    )
  ) |>
  dplyr::select(output_type, output_name, path, exists, note, object_name, object_exists, object_n)

interim_output_check <- dplyr::bind_rows(
  csv_check,
  raster_check,
  gpkg_layer_check
)

print(interim_output_check)

readr::write_csv(
  interim_output_check,
  file.path(interim_csv_dir, "interim_output_check.csv")
)

missing_required <- interim_output_check |>
  dplyr::filter(note == "missing")

if (nrow(missing_required) > 0) {
  warning(
    "中間出力に不足があります: ",
    paste(missing_required$output_name, collapse = ", ")
  )
}
```

# interim-validation-notes

**目的**：QGISでの中間検証方法を明文化する。  
**達成指標**：確認すべきレイヤ、属性、ラスタ、判断基準がRmd上で確認できる。

## 中間検証結果の確認方法

このRmdでは、GeoPackageは `final` 側に集約して出力する。  
ただし、中間検証用レイヤはレイヤ名に `interim_` を付け、最終成果レイヤと区別する。

GPKGの出力先：

```text
auto-cor-results/final/gpkg/supported_autocorrelation_outputs.gpkg
```

主に確認するレイヤは以下である。

| レイヤ名 | 意味 | 検証すべき事項 |
|---|---|---|
| `interim_dwelling_points_grouped` | 住居点ごとのmicro cluster分類とmacro cluster割当 | `interim_group_type`、`group_id`、`group_size`、`macro_cluster_id` を確認する。 |
| `interim_group_geometries` | micro clusterの範囲 | 局所的な密集単位が過大・過小でないか確認する。 |
| `interim_macro_cluster_geometries` | 統合後のmacro cluster範囲 | C1・C2・C8・C30など、考古学的に一つの集落構造とみなすべき範囲が同一macro clusterに入るか確認する。 |
| `interim_macro_cluster_link_edges` | macro統合の根拠となるクラスタ間リンク | どのmicro cluster同士が統合されたか、リンクが過剰・不足していないか確認する。 |
| `interim_internal_void_candidates` | macro cluster内の内部空白域・広場候補 | 内部空白域が単純な非検出域ではなく、環状・馬蹄形集落の中央空間として解釈できるか確認する。 |
| `interim_grid_status` | 10mグリッドのpresence/absence/no_data | 調査済み非検出域と未調査域の分布確認に用いる。 |

中間検証用ラスタの出力先：

```text
auto-cor-results/interim/raster/
```

| ラスタ名 | 意味 | 検証すべき事項 |
|---|---|---|
| `interim_absence_penalty_50m.tif` | 周辺50mに調査済み非検出域がどれだけ存在するか | 小規模住居群の周囲で高い場合、孤立的住居として評価しやすい。macro cluster内部の高値は広場・内部空白域の可能性も検討する。 |
| `interim_open_no_data_score_100m.tif` | 周辺100mに未調査域がどれだけ開いているか | 密集範囲がno_data側へ連続する可能性を確認する。 |

検証で問題がなければ、`analysis-parameters` chunk の `proceed_to_final_model <- TRUE` に変更して、finalモデル構築へ進む。

# final-validation-gate

**目的**：中間検証後にfinalモデルへ進むかを明示的に制御する。  
**達成指標**：`proceed_to_final_model` がFALSEの場合、finalモデル構築はスキップされる。

```{r final-validation-gate}
if (!proceed_to_final_model) {
  message("proceed_to_final_model = FALSE のため、finalモデル構築はここで停止します。")
  message("QGISでinterim出力を確認後、analysis-parameters chunkでTRUEに変更してください。")
} else {
  message("proceed_to_final_model = TRUE のため、finalモデル構築へ進みます。")
}
```

# compute-macro-isolation-support

**目的**：macro clusterごとに孤立度と集落連続性への寄与度を計算する。  
**達成指標**：`macro_group_geometries_final` と `macro_support_table` が作成される。

```{r compute-macro-isolation-support}
if (!proceed_to_final_model) {
  message("proceed_to_final_model = FALSE のため、このchunkをスキップします。")
} else {
  compute_ring_stats_one <- function(group_sf, grid_sf, inner_m, outer_m) {
    outer <- sf::st_buffer(sf::st_geometry(group_sf), outer_m)
    inner <- sf::st_buffer(sf::st_geometry(group_sf), inner_m)
    ring <- suppressWarnings(sf::st_difference(outer, inner))
    ring <- sf::st_make_valid(ring)
    context <- compute_polygon_context(ring, grid_sf)

    tibble::tibble(
      macro_cluster_id = group_sf$macro_cluster_id,
      isolation_ring_inner_m = inner_m,
      isolation_ring_outer_m = outer_m
    ) |>
      dplyr::bind_cols(context)
  }

  isolation_ring_inner_m <- selected_d_adj_safe_m
  isolation_ring_outer_m <- max(3 * selected_d_adj_safe_m, 50)

  macro_centroids <- suppressWarnings(sf::st_point_on_surface(macro_group_geometries_interim))

  if (nrow(macro_centroids) >= 2) {
    macro_dist <- as.matrix(sf::st_distance(macro_centroids))
    diag(macro_dist) <- NA_real_
    nearest_macro_distance_m <- apply(macro_dist, 1, min, na.rm = TRUE)
  } else {
    nearest_macro_distance_m <- Inf
  }

  macro_ring_stats <- purrr::map_dfr(
    seq_len(nrow(macro_group_geometries_interim)),
    function(i) {
      compute_ring_stats_one(
        macro_group_geometries_interim[i, ],
        grid10,
        inner_m = isolation_ring_inner_m,
        outer_m = isolation_ring_outer_m
      )
    }
  )

  macro_support_table <- macro_group_geometries_interim |>
    sf::st_drop_geometry() |>
    dplyr::mutate(
      nearest_macro_distance_m = nearest_macro_distance_m
    ) |>
    dplyr::left_join(macro_ring_stats, by = "macro_cluster_id") |>
    dplyr::mutate(
      small_size_factor = clamp01_numeric(
        (dense_cluster_min_n - n_dwellings) /
          max(dense_cluster_min_n - small_cluster_max_n, 1)
      ),
      spacing_factor = clamp01_numeric(
        nearest_macro_distance_m / max(selected_d_adj_safe_m * 3, 1)
      ),
      absence_enclosure_factor = clamp01_numeric(absence_ratio_in_surveyed),
      surveyed_coverage_factor = clamp01_numeric(surveyed_ratio),
      isolation_score = clamp01_numeric(
        small_size_factor *
          spacing_factor *
          absence_enclosure_factor *
          surveyed_coverage_factor
      ),
      size_support_factor = clamp01_numeric(
        (n_dwellings - small_cluster_max_n) /
          max(dense_cluster_min_n - small_cluster_max_n, 1)
      ),
      macro_structure_bonus = dplyr::case_when(
        macro_group_type == "macro_settlement_complex_candidate" ~ 0.90,
        macro_group_type == "single_dense_micro_cluster" ~ 0.75,
        TRUE ~ 0
      ),
      cluster_support = clamp01_numeric(
        pmax(size_support_factor, macro_structure_bonus) *
          (1 - isolation_score)
      ),
      isolated_dwelling_weight = clamp01_numeric(isolation_score)
    )

  macro_group_geometries_final <- macro_group_geometries_interim |>
    dplyr::left_join(
      macro_support_table,
      by = c(
        "macro_cluster_id",
        "micro_group_ids",
        "n_micro_groups",
        "n_dwellings",
        "n_dense_micro_groups",
        "n_intermediate_micro_groups",
        "n_small_micro_groups",
        "macro_group_type",
        "selected_eps_m",
        "selected_min_pts",
        "selected_d_adj_m",
        "selected_d_adj_safe_m",
        "macro_hull_buffer_m",
        "macro_link_max_boundary_distance_m",
        "macro_nearest_dwelling_link_m",
        "macro_corridor_width_m"
      )
    )

  dwelling_points_final <- dwelling_points_grouped_macro |>
    dplyr::left_join(
      macro_support_table |>
        dplyr::select(
          macro_cluster_id,
          macro_group_type,
          isolation_score,
          cluster_support,
          isolated_dwelling_weight
        ),
      by = "macro_cluster_id"
    )

  readr::write_csv(
    macro_support_table,
    file.path(final_csv_dir, "final_macro_cluster_support.csv")
  )

  print(
    macro_support_table |>
      dplyr::arrange(dplyr::desc(cluster_support))
  )
}
```

# build-supported-rasters

**目的**：macro cluster supportを用いて、支持付き近接・密度・open no_data成分をラスタ化する。  
**達成指標**：final scoreの構成成分ラスタが作成される。

```{r build-supported-rasters}
if (!proceed_to_final_model) {
  message("proceed_to_final_model = FALSE のため、このchunkをスキップします。")
} else {
  dwelling_points_for_weight <- dwelling_points_final |>
    dplyr::mutate(
      point_cluster_support = tidyr::replace_na(cluster_support, 0),
      point_isolated_weight = tidyr::replace_na(isolated_dwelling_weight, 0)
    )

  supported_dwelling_count_r <- terra::rasterize(
    terra::vect(dwelling_points_for_weight),
    template_r,
    field = "point_cluster_support",
    fun = "sum",
    background = 0
  )
  names(supported_dwelling_count_r) <- "supported_dwelling_count"

  isolated_dwelling_count_r <- terra::rasterize(
    terra::vect(dwelling_points_for_weight),
    template_r,
    field = "point_isolated_weight",
    fun = "sum",
    background = 0
  )
  names(isolated_dwelling_count_r) <- "isolated_dwelling_count"

  supported_density_raw_50m_r <- focal_sum_circle(supported_dwelling_count_r, 50)
  supported_density_score_50m_r <- scale01_raster(log1p(supported_density_raw_50m_r))
  names(supported_density_score_50m_r) <- "supported_density_score_50m"

  proximity_decay_m <- max(2 * selected_d_adj_safe_m, 50)
  macro_sources <- macro_group_geometries_final |>
    dplyr::filter(cluster_support > 0.01) |>
    dplyr::arrange(dplyr::desc(cluster_support))

  macro_max_proximity_sources <- 200
  if (nrow(macro_sources) > macro_max_proximity_sources) {
    macro_sources <- macro_sources |>
      dplyr::slice_head(n = macro_max_proximity_sources)
  }

  if (nrow(macro_sources) == 0) {
    supported_cluster_proximity_score_r <- template_r * 0
  } else {
    prox_rasters <- vector("list", nrow(macro_sources))

    for (i in seq_len(nrow(macro_sources))) {
      one_macro <- macro_sources[i, ]
      one_support <- one_macro$cluster_support[1]

      one_r <- terra::rasterize(
        terra::vect(one_macro),
        template_r,
        field = 1,
        background = NA
      )

      dist_r <- terra::distance(one_r)
      prox_rasters[[i]] <- one_support * exp(-dist_r / proximity_decay_m)
    }

    supported_cluster_proximity_score_r <- terra::app(
      do.call(c, prox_rasters),
      fun = max,
      na.rm = TRUE
    )
  }

  supported_cluster_proximity_score_r <- terra::clamp(
    na0_raster(supported_cluster_proximity_score_r),
    lower = 0,
    upper = 1,
    values = TRUE
  )
  names(supported_cluster_proximity_score_r) <- "supported_cluster_proximity_score"

  effective_open_no_data_score_100m_r <-
    open_no_data_score_100m_r *
    supported_cluster_proximity_score_r *
    no_data_binary_r

  effective_open_no_data_score_100m_r <- terra::clamp(
    effective_open_no_data_score_100m_r,
    lower = 0,
    upper = 1,
    values = TRUE
  )
  names(effective_open_no_data_score_100m_r) <- "effective_open_no_data_score_100m"

  isolated_dwelling_signal_r <- scale01_raster(
    focal_sum_circle(isolated_dwelling_count_r, 50)
  )
  names(isolated_dwelling_signal_r) <- "isolated_dwelling_signal"

  print(terra::global(supported_cluster_proximity_score_r, c("min", "mean", "max"), na.rm = TRUE))
  print(terra::global(supported_density_score_50m_r, c("min", "mean", "max"), na.rm = TRUE))
}
```

# build-final-continuity-score

**目的**：macro cluster supportに基づく連続量の自己相関スコアを作成する。  
**達成指標**：`cluster_continuity_score_all_cells_r` と `cluster_continuity_score_no_data_only_r` が作成される。

```{r build-final-continuity-score}
# 目的：
# ユークリッド距離＋有限距離減衰を基準スコアとし、
# local absence evidence によって抑制した検証用スコアを作成する。
#
# 達成指標：
# 1. euclidean_compact_score_no_data_r が作成される。
# 2. absence_evidence_50m_r / absence_evidence_100m_r / absence_evidence_combined_r が作成される。
# 3. absence suppression の強度違いを比較できる複数ラスタが作成される。
# 4. cluster_continuity_score_no_data_only_r には soft_p4 版を入れる。

if (!proceed_to_final_model) {
  message("proceed_to_final_model = FALSE のため、final score の作成をスキップします。")
} else {

  if (!exists("template_r")) {
    stop("template_r が存在しません。create-analysis-grid chunkを確認してください。")
  }

  if (!exists("grid10_status")) {
    stop("grid10_status が存在しません。rasterize-status-layers chunkを確認してください。")
  }

  if (!exists("rasterize_grid_field")) {
    stop("rasterize_grid_field が存在しません。setup chunkを確認してください。")
  }

  if (!exists("clamp01_raster")) {
    clamp01_raster <- function(r) {
      terra::ifel(r < 0, 0, terra::ifel(r > 1, 1, r))
    }
  }

  raster_na_to_zero <- function(r) {
    terra::ifel(is.na(r), 0, r)
  }

  selected_d_adj_safe_m <- 25

  if (
    exists("selected_d_adj_m") &&
      length(selected_d_adj_m) == 1 &&
      is.finite(selected_d_adj_m)
  ) {
    selected_d_adj_safe_m <- selected_d_adj_m
  }

  # 距離減衰パラメータ
  euclidean_max_distance_m <- max(3 * selected_d_adj_safe_m, 80)
  euclidean_decay_power <- 2

  # absence evidence 抑制パラメータ
  absence_soft_power_moderate <- 2
  absence_soft_power_strong <- 4
  absence_hard_threshold_low <- 0.25
  absence_hard_threshold_high <- 0.35
  absence_100m_weight <- 0.5

  cat("euclidean_max_distance_m:", euclidean_max_distance_m, "\n")
  cat("euclidean_decay_power:", euclidean_decay_power, "\n")
  cat("absence_soft_power_moderate:", absence_soft_power_moderate, "\n")
  cat("absence_soft_power_strong:", absence_soft_power_strong, "\n")
  cat("absence_hard_threshold_low:", absence_hard_threshold_low, "\n")
  cat("absence_hard_threshold_high:", absence_hard_threshold_high, "\n")
  cat("absence_100m_weight:", absence_100m_weight, "\n")

  # no_data flag
  if (!exists("no_data_flag_r")) {
    no_data_flag_r <- rasterize_grid_field(
      grid10_status,
      "no_data_flag",
      template_r,
      background = 0,
      touches = TRUE
    )
    names(no_data_flag_r) <- "no_data_flag"
  }

  # city mask
  if (exists("city_mask_r")) {
    city_allowed_r <- terra::ifel(is.na(city_mask_r), 0, 1)
  } else {
    city_allowed_r <- template_r
    city_allowed_r[] <- 1
  }
  names(city_allowed_r) <- "city_allowed"

  # 伝播発信源。
  # macro clusterがあれば優先し、なければgroup_geometries_final、さらに無ければgroup_geometries_interimを使う。
  if (
    exists("macro_group_geometries_interim") &&
      nrow(macro_group_geometries_interim) > 0 &&
      "macro_group_type" %in% names(macro_group_geometries_interim)
  ) {
    source_geoms <- macro_group_geometries_interim |>
      dplyr::filter(
        macro_group_type %in% c(
          "macro_settlement_complex_candidate",
          "single_dense_micro_cluster"
        )
      ) |>
      dplyr::mutate(
        source_seed = 1L,
        source_type = macro_group_type
      )

    source_object_used <- "macro_group_geometries_interim"

  } else if (
    exists("group_geometries_final") &&
      nrow(group_geometries_final) > 0 &&
      "cluster_support" %in% names(group_geometries_final)
  ) {
    source_geoms <- group_geometries_final |>
      dplyr::filter(
        cluster_support > 0,
        n_dwellings >= dense_cluster_min_n
      ) |>
      dplyr::mutate(
        source_seed = 1L,
        source_type = "supported_group"
      )

    source_object_used <- "group_geometries_final"

  } else if (
    exists("group_geometries_interim") &&
      nrow(group_geometries_interim) > 0 &&
      "interim_group_type" %in% names(group_geometries_interim)
  ) {
    source_geoms <- group_geometries_interim |>
      dplyr::filter(
        interim_group_type == "dense_candidate"
      ) |>
      dplyr::mutate(
        source_seed = 1L,
        source_type = "dense_candidate"
      )

    source_object_used <- "group_geometries_interim"

  } else {
    stop("伝播発信源に使えるcluster geometryが存在しません。")
  }

  cat("source_object_used:", source_object_used, "\n")
  cat("source cluster count:", nrow(source_geoms), "\n")

  propagation_source_seed_r <- template_r
  propagation_source_seed_r[] <- 0
  names(propagation_source_seed_r) <- "propagation_source_seed"

  if (nrow(source_geoms) > 0) {
    propagation_source_seed_r <- terra::rasterize(
      terra::vect(source_geoms),
      template_r,
      field = "source_seed",
      background = 0,
      touches = TRUE
    )
    names(propagation_source_seed_r) <- "propagation_source_seed"
  } else {
    warning("伝播発信源が0件です。以後のスコアは0になります。")
  }

  # ユークリッド距離
  source_seed_na_r <- terra::ifel(
    propagation_source_seed_r == 1,
    1,
    NA_real_
  )
  names(source_seed_na_r) <- "source_seed_for_distance"

  euclidean_distance_from_source_r <- terra::distance(source_seed_na_r)
  names(euclidean_distance_from_source_r) <- "euclidean_distance_from_source_m"

  # 有限距離減衰
  euclidean_compact_distance_score_r <- terra::ifel(
    is.na(euclidean_distance_from_source_r),
    0,
    terra::ifel(
      euclidean_distance_from_source_r > euclidean_max_distance_m,
      0,
      (1 - euclidean_distance_from_source_r / euclidean_max_distance_m) ^
        euclidean_decay_power
    )
  )

  euclidean_compact_distance_score_r <- clamp01_raster(
    euclidean_compact_distance_score_r
  )
  names(euclidean_compact_distance_score_r) <- "euclidean_compact_distance_score"

  # 基準スコア：ユークリッド距離＋有限距離減衰＋no_data限定
  euclidean_compact_score_no_data_r <-
    euclidean_compact_distance_score_r *
    no_data_flag_r *
    city_allowed_r

  euclidean_compact_score_no_data_r <- clamp01_raster(
    euclidean_compact_score_no_data_r
  )
  names(euclidean_compact_score_no_data_r) <- "euclidean_compact_score_no_data"

  # absence evidence 50m
  if (exists("absence_penalty_50m_r")) {
    absence_evidence_50m_r <- absence_penalty_50m_r
  } else if (
    exists("local_absence_ratio_rasters") &&
      "50" %in% names(local_absence_ratio_rasters)
  ) {
    absence_evidence_50m_r <- local_absence_ratio_rasters[["50"]]
  } else {
    stop("absence_evidence_50m_r の材料がありません。absence_penalty_50m_r または local_absence_ratio_rasters[['50']] を確認してください。")
  }

  absence_evidence_50m_r <- raster_na_to_zero(absence_evidence_50m_r)
  absence_evidence_50m_r <- clamp01_raster(absence_evidence_50m_r)
  names(absence_evidence_50m_r) <- "absence_evidence_50m"

  # absence evidence 100m
  if (
    exists("local_absence_ratio_rasters") &&
      "100" %in% names(local_absence_ratio_rasters)
  ) {
    absence_evidence_100m_r <- local_absence_ratio_rasters[["100"]]
    absence_evidence_100m_r <- raster_na_to_zero(absence_evidence_100m_r)
    absence_evidence_100m_r <- clamp01_raster(absence_evidence_100m_r)
  } else {
    absence_evidence_100m_r <- absence_evidence_50m_r
  }

  names(absence_evidence_100m_r) <- "absence_evidence_100m"

  # 50mを主、100mを補助として使う。
  # 100mは広すぎる抑制を避けるため 0.5倍してから最大値を取る。
  absence_evidence_100m_weighted_r <-
    absence_evidence_100m_r * absence_100m_weight

  absence_evidence_combined_r <- terra::ifel(
    absence_evidence_50m_r >= absence_evidence_100m_weighted_r,
    absence_evidence_50m_r,
    absence_evidence_100m_weighted_r
  )

  absence_evidence_combined_r <- clamp01_raster(absence_evidence_combined_r)
  names(absence_evidence_combined_r) <- "absence_evidence_combined"

  make_absence_suppressed_score <- function(
    base_score_r,
    absence_evidence_r,
    soft_power = 2,
    hard_threshold = NULL
  ) {
    evidence_r <- raster_na_to_zero(absence_evidence_r)
    evidence_r <- clamp01_raster(evidence_r)

    suppression_multiplier_r <- (1 - evidence_r) ^ soft_power
    suppression_multiplier_r <- clamp01_raster(suppression_multiplier_r)

    if (!is.null(hard_threshold)) {
      suppression_multiplier_r <- terra::ifel(
        evidence_r >= hard_threshold,
        0,
        suppression_multiplier_r
      )
    }

    out_r <- base_score_r * suppression_multiplier_r
    out_r <- clamp01_raster(out_r)

    out_r
  }

  # soft suppression：緩やか
  euclidean_absence_soft_p2_score_no_data_r <-
    make_absence_suppressed_score(
      base_score_r = euclidean_compact_score_no_data_r,
      absence_evidence_r = absence_evidence_combined_r,
      soft_power = absence_soft_power_moderate,
      hard_threshold = NULL
    )

  names(euclidean_absence_soft_p2_score_no_data_r) <-
    "euclidean_absence_soft_p2_score_no_data"

  # soft suppression：強め。今回の主検証候補。
  euclidean_absence_soft_p4_score_no_data_r <-
    make_absence_suppressed_score(
      base_score_r = euclidean_compact_score_no_data_r,
      absence_evidence_r = absence_evidence_combined_r,
      soft_power = absence_soft_power_strong,
      hard_threshold = NULL
    )

  names(euclidean_absence_soft_p4_score_no_data_r) <-
    "euclidean_absence_soft_p4_score_no_data"

  # hybrid suppression：threshold 0.25
  euclidean_absence_hybrid_t25_score_no_data_r <-
    make_absence_suppressed_score(
      base_score_r = euclidean_compact_score_no_data_r,
      absence_evidence_r = absence_evidence_combined_r,
      soft_power = absence_soft_power_moderate,
      hard_threshold = absence_hard_threshold_low
    )

  names(euclidean_absence_hybrid_t25_score_no_data_r) <-
    "euclidean_absence_hybrid_t25_score_no_data"

  # hybrid suppression：threshold 0.35
  euclidean_absence_hybrid_t35_score_no_data_r <-
    make_absence_suppressed_score(
      base_score_r = euclidean_compact_score_no_data_r,
      absence_evidence_r = absence_evidence_combined_r,
      soft_power = absence_soft_power_moderate,
      hard_threshold = absence_hard_threshold_high
    )

  names(euclidean_absence_hybrid_t35_score_no_data_r) <-
    "euclidean_absence_hybrid_t35_score_no_data"

  # 今回の検証用final scoreには、急な断絶を作らない soft_p4 を入れる。
  cluster_continuity_score_all_cells_r <-
    euclidean_absence_soft_p4_score_no_data_r

  names(cluster_continuity_score_all_cells_r) <-
    "cluster_continuity_score_all_cells"

  cluster_continuity_score_no_data_only_r <- terra::ifel(
    no_data_flag_r == 1,
    cluster_continuity_score_all_cells_r,
    NA_real_
  )

  names(cluster_continuity_score_no_data_only_r) <-
    "cluster_continuity_score_no_data_only"

  final_score_formula <- tibble::tibble(
    output = c(
      "euclidean_compact_score_no_data",
      "absence_evidence_50m",
      "absence_evidence_100m",
      "absence_evidence_combined",
      "euclidean_absence_soft_p2_score_no_data",
      "euclidean_absence_soft_p4_score_no_data",
      "euclidean_absence_hybrid_t25_score_no_data",
      "euclidean_absence_hybrid_t35_score_no_data",
      "cluster_continuity_score_no_data_only"
    ),
    meaning = c(
      "ユークリッド距離＋有限距離減衰の基準スコア",
      "50m局所absence evidence",
      "100m局所absence evidence",
      "50mを主、100mを補助にしたabsence evidence",
      "absence evidenceによる緩やかな連続抑制",
      "absence evidenceによる強めの連続抑制。今回の主検証候補",
      "absence evidence 0.25以上を0にする強いhybrid抑制",
      "absence evidence 0.35以上を0にする中程度hybrid抑制",
      "今回検証用の最終スコア。soft_p4版と同一"
    )
  )

  print(final_score_formula)

  final_components_stack <- c(
    propagation_source_seed_r,
    euclidean_distance_from_source_r,
    euclidean_compact_distance_score_r,
    euclidean_compact_score_no_data_r,
    absence_evidence_50m_r,
    absence_evidence_100m_r,
    absence_evidence_combined_r,
    euclidean_absence_soft_p2_score_no_data_r,
    euclidean_absence_soft_p4_score_no_data_r,
    euclidean_absence_hybrid_t25_score_no_data_r,
    euclidean_absence_hybrid_t35_score_no_data_r,
    cluster_continuity_score_no_data_only_r
  )

  names(final_components_stack) <- c(
    "propagation_source_seed",
    "euclidean_distance_from_source_m",
    "euclidean_compact_distance_score",
    "euclidean_compact_score_no_data",
    "absence_evidence_50m",
    "absence_evidence_100m",
    "absence_evidence_combined",
    "euclidean_absence_soft_p2_score_no_data",
    "euclidean_absence_soft_p4_score_no_data",
    "euclidean_absence_hybrid_t25_score_no_data",
    "euclidean_absence_hybrid_t35_score_no_data",
    "cluster_continuity_score_no_data_only"
  )
}
```

```{r absence-evidence-score-diagnostics}
# 目的：
# 距離減衰 + absence evidence 抑制の効果を数値診断する。
#
# 達成指標：
# 基準スコア、soft抑制、hybrid抑制の正値セル数・弱シグナル比率・分位がCSV出力される。

if (!proceed_to_final_model) {
  message("proceed_to_final_model = FALSE のため、absence evidence diagnostics をスキップします。")
} else {

  required_rasters <- c(
    "euclidean_compact_score_no_data_r",
    "absence_evidence_50m_r",
    "absence_evidence_100m_r",
    "absence_evidence_combined_r",
    "euclidean_absence_soft_p2_score_no_data_r",
    "euclidean_absence_soft_p4_score_no_data_r",
    "euclidean_absence_hybrid_t25_score_no_data_r",
    "euclidean_absence_hybrid_t35_score_no_data_r",
    "cluster_continuity_score_no_data_only_r"
  )

  missing_rasters <- required_rasters[
    !vapply(required_rasters, exists, logical(1))
  ]

  if (length(missing_rasters) > 0) {
    stop(
      "必要なラスタが存在しません: ",
      paste(missing_rasters, collapse = ", ")
    )
  }

  summarise_score_values <- function(r, label) {
    vals <- terra::values(r, mat = FALSE)
    vals <- vals[is.finite(vals)]

    if (length(vals) == 0) {
      return(tibble::tibble(
        score_layer = label,
        n_values = 0,
        n_positive = 0,
        n_low_positive_0_to_0_1 = 0,
        low_positive_ratio = NA_real_,
        min = NA_real_,
        q25 = NA_real_,
        median = NA_real_,
        q75 = NA_real_,
        max = NA_real_
      ))
    }

    n_positive <- sum(vals > 0, na.rm = TRUE)
    n_low_positive <- sum(vals > 0 & vals < 0.1, na.rm = TRUE)

    tibble::tibble(
      score_layer = label,
      n_values = length(vals),
      n_positive = n_positive,
      n_low_positive_0_to_0_1 = n_low_positive,
      low_positive_ratio = ifelse(
        n_positive > 0,
        n_low_positive / n_positive,
        NA_real_
      ),
      min = min(vals, na.rm = TRUE),
      q25 = as.numeric(stats::quantile(vals, 0.25, na.rm = TRUE)),
      median = stats::median(vals, na.rm = TRUE),
      q75 = as.numeric(stats::quantile(vals, 0.75, na.rm = TRUE)),
      max = max(vals, na.rm = TRUE)
    )
  }

  absence_score_summary <- dplyr::bind_rows(
    summarise_score_values(
      euclidean_compact_score_no_data_r,
      "euclidean_compact_score_no_data"
    ),
    summarise_score_values(
      absence_evidence_50m_r,
      "absence_evidence_50m"
    ),
    summarise_score_values(
      absence_evidence_100m_r,
      "absence_evidence_100m"
    ),
    summarise_score_values(
      absence_evidence_combined_r,
      "absence_evidence_combined"
    ),
    summarise_score_values(
      euclidean_absence_soft_p2_score_no_data_r,
      "euclidean_absence_soft_p2_score_no_data"
    ),
    summarise_score_values(
      euclidean_absence_soft_p4_score_no_data_r,
      "euclidean_absence_soft_p4_score_no_data"
    ),
    summarise_score_values(
      euclidean_absence_hybrid_t25_score_no_data_r,
      "euclidean_absence_hybrid_t25_score_no_data"
    ),
    summarise_score_values(
      euclidean_absence_hybrid_t35_score_no_data_r,
      "euclidean_absence_hybrid_t35_score_no_data"
    ),
    summarise_score_values(
      cluster_continuity_score_no_data_only_r,
      "cluster_continuity_score_no_data_only"
    )
  )

  print(absence_score_summary)

  absence_parameter_summary <- tibble::tibble(
    parameter = c(
      "selected_d_adj_safe_m",
      "euclidean_max_distance_m",
      "euclidean_decay_power",
      "absence_soft_power_moderate",
      "absence_soft_power_strong",
      "absence_hard_threshold_low",
      "absence_hard_threshold_high",
      "absence_100m_weight",
      "final_score_selected"
    ),
    value = c(
      as.character(selected_d_adj_safe_m),
      as.character(euclidean_max_distance_m),
      as.character(euclidean_decay_power),
      as.character(absence_soft_power_moderate),
      as.character(absence_soft_power_strong),
      as.character(absence_hard_threshold_low),
      as.character(absence_hard_threshold_high),
      as.character(absence_100m_weight),
      "euclidean_absence_soft_p4_score_no_data"
    )
  )

  print(absence_parameter_summary)

  if (exists("final_csv_dir")) {
    dir.create(final_csv_dir, recursive = TRUE, showWarnings = FALSE)

    readr::write_csv(
      absence_score_summary,
      file.path(final_csv_dir, "final_absence_evidence_score_diagnostics.csv")
    )

    readr::write_csv(
      absence_parameter_summary,
      file.path(final_csv_dir, "final_absence_evidence_score_parameters.csv")
    )
  }
}
```

```{r euclidean-distance-score-diagnostics, eval=FALSE}
# 目的：
# ユークリッド距離＋有限距離減衰、およびユークリッド距離＋absence barrierの効果を数値診断する。
#
# 達成指標：
# barrierなし版とbarrierあり版の正値セル数、弱シグナル比率、スコア分位がCSV出力される。

if (!proceed_to_final_model) {
  message("proceed_to_final_model = FALSE のため、euclidean diagnostics をスキップします。")
} else {

  required_rasters <- c(
    "euclidean_compact_score_no_data_r",
    "euclidean_barrier_connected_no_data_r",
    "euclidean_absence_barrier_score_no_data_r",
    "cluster_continuity_score_no_data_only_r"
  )

  missing_rasters <- required_rasters[
    !vapply(required_rasters, exists, logical(1))
  ]

  if (length(missing_rasters) > 0) {
    stop(
      "必要なラスタが存在しません: ",
      paste(missing_rasters, collapse = ", ")
    )
  }

  summarise_score_values <- function(r, label) {
    vals <- terra::values(r, mat = FALSE)
    vals <- vals[is.finite(vals)]

    if (length(vals) == 0) {
      return(tibble::tibble(
        score_layer = label,
        n_values = 0,
        n_positive = 0,
        n_low_positive_0_to_0_1 = 0,
        low_positive_ratio = NA_real_,
        min = NA_real_,
        q25 = NA_real_,
        median = NA_real_,
        q75 = NA_real_,
        max = NA_real_
      ))
    }

    n_positive <- sum(vals > 0, na.rm = TRUE)
    n_low_positive <- sum(vals > 0 & vals < 0.1, na.rm = TRUE)

    tibble::tibble(
      score_layer = label,
      n_values = length(vals),
      n_positive = n_positive,
      n_low_positive_0_to_0_1 = n_low_positive,
      low_positive_ratio = ifelse(
        n_positive > 0,
        n_low_positive / n_positive,
        NA_real_
      ),
      min = min(vals, na.rm = TRUE),
      q25 = as.numeric(stats::quantile(vals, 0.25, na.rm = TRUE)),
      median = stats::median(vals, na.rm = TRUE),
      q75 = as.numeric(stats::quantile(vals, 0.75, na.rm = TRUE)),
      max = max(vals, na.rm = TRUE)
    )
  }

  euclidean_score_summary <- dplyr::bind_rows(
    summarise_score_values(
      euclidean_compact_score_no_data_r,
      "euclidean_compact_score_no_data"
    ),
    summarise_score_values(
      euclidean_barrier_connected_no_data_r,
      "euclidean_barrier_connected_no_data"
    ),
    summarise_score_values(
      euclidean_absence_barrier_score_no_data_r,
      "euclidean_absence_barrier_score_no_data"
    ),
    summarise_score_values(
      cluster_continuity_score_no_data_only_r,
      "cluster_continuity_score_no_data_only"
    )
  )

  print(euclidean_score_summary)

  euclidean_parameter_summary <- tibble::tibble(
    parameter = c(
      "selected_d_adj_safe_m",
      "euclidean_max_distance_m",
      "euclidean_decay_power",
      "euclidean_barrier_directions"
    ),
    value = c(
      selected_d_adj_safe_m,
      euclidean_max_distance_m,
      euclidean_decay_power,
      euclidean_barrier_directions
    )
  )

  print(euclidean_parameter_summary)

  if (exists("final_csv_dir")) {
    dir.create(final_csv_dir, recursive = TRUE, showWarnings = FALSE)

    readr::write_csv(
      euclidean_score_summary,
      file.path(final_csv_dir, "final_euclidean_score_diagnostics.csv")
    )

    readr::write_csv(
      euclidean_parameter_summary,
      file.path(final_csv_dir, "final_euclidean_score_parameters.csv")
    )
  }
}
```

```{r propagation-score-diagnostics, eval=FALSE}
# 目的：
# barrier + compact propagation 型スコアの分布を診断する。
#
# 達成指標：
# 到達可能no_dataセル数、距離範囲、スコア分位がCSVに出力される。

if (!proceed_to_final_model) {
  message("proceed_to_final_model = FALSE のため、propagation diagnostics をスキップします。")
} else {

  required_rasters <- c(
    "barrier_connected_no_data_r",
    "propagation_distance_from_source_r",
    "compact_distance_score_r",
    "barrier_compact_propagation_score_r",
    "cluster_continuity_score_no_data_only_r"
  )

  missing_rasters <- required_rasters[
    !vapply(required_rasters, exists, logical(1))
  ]

  if (length(missing_rasters) > 0) {
    stop(
      "必要なラスタが存在しません: ",
      paste(missing_rasters, collapse = ", ")
    )
  }

  connected_vals <- terra::values(
    barrier_connected_no_data_r,
    mat = FALSE
  )

  dist_vals <- terra::values(
    propagation_distance_from_source_r,
    mat = FALSE
  )

  score_vals <- terra::values(
    cluster_continuity_score_no_data_only_r,
    mat = FALSE
  )

  connected_no_data_count <- sum(
    connected_vals == 1,
    na.rm = TRUE
  )

  score_positive_count <- sum(
    score_vals > 0,
    na.rm = TRUE
  )

  score_positive_low_count <- sum(
    score_vals > 0 & score_vals < 0.1,
    na.rm = TRUE
  )

  score_summary <- tibble::tibble(
    metric = c(
      "connected_no_data_count",
      "score_positive_count",
      "score_positive_low_count_0_to_0_1",
      "positive_low_ratio",
      "distance_min_m",
      "distance_q25_m",
      "distance_median_m",
      "distance_q75_m",
      "distance_max_m",
      "score_min",
      "score_q25",
      "score_median",
      "score_q75",
      "score_max"
    ),
    value = c(
      connected_no_data_count,
      score_positive_count,
      score_positive_low_count,
      ifelse(score_positive_count > 0, score_positive_low_count / score_positive_count, NA_real_),
      suppressWarnings(min(dist_vals, na.rm = TRUE)),
      suppressWarnings(as.numeric(stats::quantile(dist_vals, 0.25, na.rm = TRUE))),
      suppressWarnings(stats::median(dist_vals, na.rm = TRUE)),
      suppressWarnings(as.numeric(stats::quantile(dist_vals, 0.75, na.rm = TRUE))),
      suppressWarnings(max(dist_vals, na.rm = TRUE)),
      suppressWarnings(min(score_vals, na.rm = TRUE)),
      suppressWarnings(as.numeric(stats::quantile(score_vals, 0.25, na.rm = TRUE))),
      suppressWarnings(stats::median(score_vals, na.rm = TRUE)),
      suppressWarnings(as.numeric(stats::quantile(score_vals, 0.75, na.rm = TRUE))),
      suppressWarnings(max(score_vals, na.rm = TRUE))
    )
  )

  print(score_summary)

  if (exists("final_csv_dir")) {
    dir.create(final_csv_dir, recursive = TRUE, showWarnings = FALSE)

    readr::write_csv(
      score_summary,
      file.path(final_csv_dir, "final_barrier_compact_propagation_score_summary.csv")
    )
  }
}
```

# export-final-rasters

**目的**：QGIS表示用の最終ラスタと構成要素ラスタをGeoTIFFで出力する。  
**達成指標**：連続値スコアと診断用成分ラスタが `final/raster` に作成される。

```{r export-final-rasters}
# 目的：
# QGIS表示用の最終ラスタと診断ラスタをGeoTIFFで出力する。
#
# 達成指標：
# 距離減衰 + absence evidence 抑制版、その比較用成分が final/raster に出力される。
# 旧検証用のBFS伝播ラスタ・単純barrierラスタは削除される。

if (!proceed_to_final_model) {
  message("proceed_to_final_model = FALSE のため、final raster 出力をスキップします。")
} else {

  if (!exists("final_raster_dir")) {
    stop("final_raster_dir が存在しません。paths chunkを確認してください。")
  }

  dir.create(final_raster_dir, recursive = TRUE, showWarnings = FALSE)

  # 不採用になった旧検証ラスタを削除する。
  obsolete_final_rasters <- c(
    "final_barrier_connected_no_data.tif",
    "final_propagation_distance_from_source_m.tif",
    "final_compact_distance_score.tif",
    "final_barrier_compact_propagation_score.tif",
    "final_euclidean_barrier_connected_no_data.tif",
    "final_euclidean_absence_barrier_allowed.tif",
    "final_euclidean_absence_barrier_patch.tif",
    "final_euclidean_absence_barrier_score_no_data.tif"
  )

  obsolete_paths <- file.path(final_raster_dir, obsolete_final_rasters)

  if (any(file.exists(obsolete_paths))) {
    unlink(obsolete_paths[file.exists(obsolete_paths)])
    cat("obsolete validation rasters removed:\n")
    print(obsolete_paths[file.exists(obsolete_paths)])
  }

  raster_outputs <- list()

  # 従来成分：比較・診断用として残す
  if (exists("supported_cluster_proximity_score_r")) {
    raster_outputs$supported_cluster_proximity_score <- supported_cluster_proximity_score_r
  }

  if (exists("supported_density_score_50m_r")) {
    raster_outputs$supported_density_score_50m <- supported_density_score_50m_r
  }

  if (exists("effective_open_no_data_score_100m_r")) {
    raster_outputs$effective_open_no_data_score_100m <- effective_open_no_data_score_100m_r
  }

  if (exists("absence_penalty_50m_r")) {
    raster_outputs$absence_penalty_50m <- absence_penalty_50m_r
  }

  if (exists("isolated_dwelling_signal_r")) {
    raster_outputs$isolated_dwelling_signal <- isolated_dwelling_signal_r
  }

  # 今回の距離減衰 + absence evidence 検証用成分
  if (exists("propagation_source_seed_r")) {
    raster_outputs$propagation_source_seed <- propagation_source_seed_r
  }

  if (exists("euclidean_distance_from_source_r")) {
    raster_outputs$euclidean_distance_from_source_m <- euclidean_distance_from_source_r
  }

  if (exists("euclidean_compact_distance_score_r")) {
    raster_outputs$euclidean_compact_distance_score <- euclidean_compact_distance_score_r
  }

  if (exists("euclidean_compact_score_no_data_r")) {
    raster_outputs$euclidean_compact_score_no_data <- euclidean_compact_score_no_data_r
  }

  if (exists("absence_evidence_50m_r")) {
    raster_outputs$absence_evidence_50m <- absence_evidence_50m_r
  }

  if (exists("absence_evidence_100m_r")) {
    raster_outputs$absence_evidence_100m <- absence_evidence_100m_r
  }

  if (exists("absence_evidence_combined_r")) {
    raster_outputs$absence_evidence_combined <- absence_evidence_combined_r
  }

  if (exists("euclidean_absence_soft_p2_score_no_data_r")) {
    raster_outputs$euclidean_absence_soft_p2_score_no_data <-
      euclidean_absence_soft_p2_score_no_data_r
  }

  if (exists("euclidean_absence_soft_p4_score_no_data_r")) {
    raster_outputs$euclidean_absence_soft_p4_score_no_data <-
      euclidean_absence_soft_p4_score_no_data_r
  }

  if (exists("euclidean_absence_hybrid_t25_score_no_data_r")) {
    raster_outputs$euclidean_absence_hybrid_t25_score_no_data <-
      euclidean_absence_hybrid_t25_score_no_data_r
  }

  if (exists("euclidean_absence_hybrid_t35_score_no_data_r")) {
    raster_outputs$euclidean_absence_hybrid_t35_score_no_data <-
      euclidean_absence_hybrid_t35_score_no_data_r
  }

  # 最終スコア
  if (exists("cluster_continuity_score_all_cells_r")) {
    raster_outputs$cluster_continuity_score_all_cells <-
      cluster_continuity_score_all_cells_r
  }

  if (exists("cluster_continuity_score_no_data_only_r")) {
    raster_outputs$cluster_continuity_score_no_data_only <-
      cluster_continuity_score_no_data_only_r
  }

  if (length(raster_outputs) == 0) {
    stop("出力対象ラスタがありません。build-final-continuity-score chunkを確認してください。")
  }

  for (nm in names(raster_outputs)) {
    out_path <- file.path(
      final_raster_dir,
      paste0("final_", nm, ".tif")
    )

    terra::writeRaster(
      raster_outputs[[nm]],
      out_path,
      overwrite = TRUE
    )

    cat("raster written:", out_path, "\n")
  }

  expected_final_rasters <- c(
    "final_euclidean_compact_score_no_data.tif",
    "final_absence_evidence_50m.tif",
    "final_absence_evidence_100m.tif",
    "final_absence_evidence_combined.tif",
    "final_euclidean_absence_soft_p2_score_no_data.tif",
    "final_euclidean_absence_soft_p4_score_no_data.tif",
    "final_euclidean_absence_hybrid_t25_score_no_data.tif",
    "final_euclidean_absence_hybrid_t35_score_no_data.tif",
    "final_cluster_continuity_score_no_data_only.tif"
  )

  raster_check <- tibble::tibble(
    file = expected_final_rasters,
    path = file.path(final_raster_dir, expected_final_rasters),
    exists = file.exists(file.path(final_raster_dir, expected_final_rasters))
  )

  print(raster_check)

  if (any(!raster_check$exists)) {
    warning(
      "不足しているfinal rasterがあります: ",
      paste(raster_check$file[!raster_check$exists], collapse = ", ")
    )
  }
}
```

# export-final-gpkg

**目的**：最終成果と中間検証レイヤをGeoPackageにまとめる。  
**達成指標**：final GPKGに `interim_` と `final_` レイヤが格納される。

```{r export-final-gpkg}
if (!proceed_to_final_model) {
  message("proceed_to_final_model = FALSE のため、final gpkg 出力をスキップします。")
  message("中間検証レイヤは export-interim-gpkg-layers で出力済みです。")
} else {
  if (file.exists(final_gpkg)) {
    unlink(final_gpkg)
  }

  # final出力時にもinterimレイヤを再書き出しし、GPKG再作成による消失を防ぐ。
  write_gpkg_layer_safe(dwelling_points_grouped_macro, final_gpkg, "interim_dwelling_points_grouped")
  write_gpkg_layer_safe(group_geometries_interim, final_gpkg, "interim_group_geometries")
  write_gpkg_layer_safe(macro_group_geometries_interim, final_gpkg, "interim_macro_cluster_geometries")
  write_gpkg_layer_safe(macro_cluster_link_edges, final_gpkg, "interim_macro_cluster_link_edges")
  write_gpkg_layer_safe(internal_void_candidates, final_gpkg, "interim_internal_void_candidates")
  write_gpkg_layer_safe(
    grid10_status |>
      dplyr::select(grid_id, response, cell_status, dwelling_count, surveyed_ratio, surveyed_area_m2, cell_area_m2),
    final_gpkg,
    "interim_grid_status"
  )

  write_gpkg_layer_safe(dwelling_points_final, final_gpkg, "final_dwelling_points_with_support")
  write_gpkg_layer_safe(macro_group_geometries_final, final_gpkg, "final_macro_cluster_isolation_support")

  final_grid_extract_points <- suppressWarnings(sf::st_point_on_surface(grid10))

  extract_one_final_raster <- function(r, value_name) {
    r_tmp <- r
    names(r_tmp) <- value_name
    values_tmp <- terra::extract(r_tmp, terra::vect(final_grid_extract_points), ID = FALSE) |>
      tibble::as_tibble()
    values_tmp <- values_tmp[, 1, drop = FALSE]
    names(values_tmp) <- value_name
    values_tmp
  }

  final_grid_values <- dplyr::bind_cols(
    extract_one_final_raster(cluster_continuity_score_no_data_only_r, "cluster_continuity_score_no_data_only"),
    extract_one_final_raster(cluster_continuity_score_all_cells_r, "cluster_continuity_score_all_cells"),
    extract_one_final_raster(isolated_dwelling_signal_r, "isolated_dwelling_signal")
  )

  final_score_grid <- dplyr::bind_cols(
    grid10 |>
      dplyr::select(grid_id, response, cell_status, dwelling_count, surveyed_ratio),
    final_grid_values
  )

  final_score_grid_no_data <- final_score_grid |>
    dplyr::filter(
      cell_status == "no_data",
      !is.na(cluster_continuity_score_no_data_only)
    )

  write_gpkg_layer_safe(
    final_score_grid_no_data,
    final_gpkg,
    "final_cluster_continuity_grid_no_data"
  )

  if (nrow(final_score_grid_no_data) > 0) {
    high_score_threshold <- stats::quantile(
      final_score_grid_no_data$cluster_continuity_score_no_data_only,
      0.95,
      na.rm = TRUE
    )

    final_score_grid_no_data_high <- final_score_grid_no_data |>
      dplyr::filter(
        cluster_continuity_score_no_data_only >= high_score_threshold
      )

    write_gpkg_layer_safe(
      final_score_grid_no_data_high,
      final_gpkg,
      "final_cluster_continuity_grid_no_data_top5pct"
    )
  }

  cat("final gpkg:", final_gpkg, "\n")
}
```

# final-summaries

**目的**：最終成果のCSV要約を出力する。  
**達成指標**：finalモデル実行時に、final scoreとmacro supportの要約CSVが作成される。

```{r final-summaries}
if (!proceed_to_final_model) {
  message("proceed_to_final_model = FALSE のため、final summary 出力をスキップします。")
} else {
  final_no_data_summary <- final_score_grid_no_data |>
    sf::st_drop_geometry() |>
    dplyr::summarise(
      n_no_data_cells = dplyr::n(),
      score_min = min(cluster_continuity_score_no_data_only, na.rm = TRUE),
      score_q25 = stats::quantile(cluster_continuity_score_no_data_only, 0.25, na.rm = TRUE),
      score_median = stats::median(cluster_continuity_score_no_data_only, na.rm = TRUE),
      score_q75 = stats::quantile(cluster_continuity_score_no_data_only, 0.75, na.rm = TRUE),
      score_q95 = stats::quantile(cluster_continuity_score_no_data_only, 0.95, na.rm = TRUE),
      score_max = max(cluster_continuity_score_no_data_only, na.rm = TRUE)
    )

  print(final_no_data_summary)

  readr::write_csv(
    final_no_data_summary,
    file.path(final_csv_dir, "final_no_data_score_summary.csv")
  )
}
```

# chunk-list

**目的**：Rmd全体のchunk構成を確認するため、chunk名と概要を一覧化する。  
**達成指標**：各chunkの役割が1文で把握できる。

| chunk名 | 概要 |
|---|---|
| `setup` | 解析に必要なパッケージと共通関数を準備する。 |
| `paths` | 入力ファイルと出力フォルダ構成を定義する。 |
| `analysis-parameters` | グリッドサイズ、孤立・密集判定、final実行可否を設定する。 |
| `download-data` | 入力GPKGが存在しない場合に取得する。 |
| `read-data` | 住居点、調査区、市域ポリゴンを読み込む。 |
| `create-analysis-grid` | 市域から10mグリッドとラスタテンプレートを作成する。 |
| `assign-grid-response` | 各グリッドセルにpresence/absence/no_dataを付与する。 |
| `rasterize-status-layers` | 状態別の面積・フラグをラスタ化する。 |
| `local-context-rasters` | absence penalty と open no_data score を作成する。 |
| `dwelling-neighbor-distances` | 住居間距離を算出し、DBSCAN候補パラメータを準備する。 |
| `parameter-sweep-clustering` | DBSCAN候補パラメータを評価する。 |
| `select-candidate-parameters` | 検証用の初期パラメータと通常隣接距離を選択する。 |
| `build-interim-micro-cluster-layers` | 住居点をmicro clusterへ分類し、中間確認用レイヤを作成する。 |
| `build-interim-macro-cluster-groups` | micro cluster間関係からmacro clusterと内部空白域候補を作成する。 |
| `export-interim-rasters` | 中間検証用ラスタをGeoTIFFとして出力する。 |
| `export-interim-gpkg-layers` | 中間検証用ベクタレイヤをGPKGに出力する。 |
| `check-interim-outputs` | 中間検証出力のCSV・ラスタ・GPKGレイヤの過不足を確認する。 |
| `final-validation-gate` | finalモデルへ進むかどうかを明示的に制御する。 |
| `compute-macro-isolation-support` | macro cluster単位で孤立度と集落連続性支持度を計算する。 |
| `build-supported-rasters` | macro cluster supportに基づく近接・密度・open no_data成分を作る。 |
| `build-final-continuity-score` | 連続量の自己相関スコアを作成する。 |
| `export-final-rasters` | final成果ラスタをGeoTIFFで出力する。 |
| `export-final-gpkg` | final成果とinterimレイヤをGPKGにまとめる。 |
| `final-summaries` | final成果の要約CSVを作成する。 |
