---
title: "Kokubunji Jomon Settlement Autocorrelation: Cluster-Supported Continuity Model"
output:
  html_document:
    toc: true
    toc_depth: 3
    number_sections: true
---

# 目的

このRmdは、縄文住居分布の自己相関を用いて、未調査領域における住居分布の継続可能性を評価するためのものです。従来の「既知住居点からの距離」中心のスコア式では、1〜2軒程度の単独・孤立的住居も密集集落と同様に周辺へ高スコアを発生させるため、考古学的解釈と合わない場合があります。

本Rmdでは、以下の方針を採用します。

1. 密集範囲と孤立的住居をまず識別する。
2. そのためのパラメータを複数評価し、判断基準付きのテーブルを出力する。
3. 検証ゲートを通過した場合のみ、全体モデルへ進む。
4. 最終的な自己相関モデルは離散クラスではなく連続値スコアとして出力する。

出力先は以下です。

```text
auto-cor-results/
  interim/
    csv/
    raster/
  final/
    csv/
    raster/
    gpkg/
```

GeoPackageは `final/gpkg` にまとめ、途中検証用レイヤはレイヤ名に `interim_` を付けます。

# Stage 0: Setup

## setup

**目的**：必要パッケージ、基本設定、補助関数を準備する。  
**達成指標**：以後のchunkで使う関数が定義され、必要パッケージが読み込まれる。

```{r setup}
required_packages <- c(
  "sf", "terra", "dplyr", "tidyr", "readr", "tibble", "purrr", "ggplot2"
)

missing_packages <- required_packages[
  !vapply(required_packages, requireNamespace, logical(1), quietly = TRUE)
]

if (length(missing_packages) > 0) {
  stop(
    "不足しているパッケージがあります。先にインストールしてください: ",
    paste(missing_packages, collapse = ", ")
  )
}

library(sf)
library(terra)
library(dplyr)
library(tidyr)
library(readr)
library(tibble)
library(purrr)
library(ggplot2)

options(stringsAsFactors = FALSE)
sf::sf_use_s2(FALSE)

clamp01_numeric <- function(x) {
  x <- as.numeric(x)
  x[x < 0] <- 0
  x[x > 1] <- 1
  x
}

clamp01_raster <- function(r) {
  terra::clamp(r, lower = 0, upper = 1, values = TRUE)
}

align_to_template <- function(r, template, method = "near") {
  if (is.null(r)) {
    stop("align_to_template に NULL が渡されました。")
  }

  if (!terra::compareGeom(r, template, stopOnError = FALSE)) {
    r <- terra::resample(r, template, method = method)
  }

  r
}

make_circle_window <- function(r, radius_m) {
  res_xy <- terra::res(r)

  if (abs(res_xy[1] - res_xy[2]) > 1e-6) {
    warning("ラスタのX方向・Y方向の解像度が異なります。平均解像度で円形近傍を作成します。")
  }

  res_m <- mean(res_xy)
  n <- ceiling(radius_m / res_m)

  coords <- expand.grid(x = -n:n, y = -n:n)
  dist_m <- sqrt(coords$x^2 + coords$y^2) * res_m

  matrix(
    ifelse(dist_m <= radius_m, 1, 0),
    nrow = 2 * n + 1,
    ncol = 2 * n + 1,
    byrow = FALSE
  )
}

focal_sum_circle <- function(r, radius_m) {
  w <- make_circle_window(r, radius_m)

  terra::focal(
    r,
    w = w,
    fun = "sum",
    na.policy = "all",
    fillvalue = 0,
    na.rm = TRUE
  )
}

rasterize_grid_field <- function(grid_sf, field_name, template_r, background = NA, touches = FALSE) {
  if (!inherits(grid_sf, "sf")) {
    stop("grid_sf は sf オブジェクトである必要があります。")
  }

  if (!field_name %in% names(grid_sf)) {
    stop("grid_sfにフィールドがありません: ", field_name)
  }

  out <- terra::rasterize(
    terra::vect(grid_sf),
    template_r,
    field = field_name,
    background = background,
    touches = touches,
    fun = "max"
  )

  names(out) <- field_name
  out
}

write_gpkg_layer_safe <- function(x, dsn, layer) {
  if (is.null(x) || nrow(x) == 0) {
    message("スキップ: ", layer, " は0件です。")
    return(invisible(NULL))
  }

  x <- sf::st_make_valid(x)

  sf::st_write(
    x,
    dsn = dsn,
    layer = layer,
    delete_layer = TRUE,
    quiet = TRUE
  )

  message("出力: ", layer, " / ", dsn)
  invisible(NULL)
}

safe_global <- function(r, funs = c("min", "max", "mean"), label = NULL) {
  if (!is.null(label)) {
    cat("\n---", label, "---\n")
  }

  if (is.null(r)) {
    cat("NULLです。\n")
    return(invisible(NULL))
  }

  print(terra::global(r, funs, na.rm = TRUE))
}

safe_ratio_raster <- function(numerator, denominator, min_denominator = 1) {
  denominator_safe <- terra::ifel(
    is.na(denominator) | denominator < min_denominator,
    min_denominator,
    denominator
  )
  numerator / denominator_safe
}
```

## paths

**目的**：入力ファイルと出力フォルダを定義する。  
**達成指標**：`auto-cor-results/interim` と `auto-cor-results/final` 以下に必要なサブフォルダが作成される。

```{r paths}
raw_dir <- "data_raw"
results_dir <- "auto-cor-results"
interim_dir <- file.path(results_dir, "interim")
final_dir <- file.path(results_dir, "final")

interim_csv_dir <- file.path(interim_dir, "csv")
interim_raster_dir <- file.path(interim_dir, "raster")
final_csv_dir <- file.path(final_dir, "csv")
final_raster_dir <- file.path(final_dir, "raster")
final_gpkg_dir <- file.path(final_dir, "gpkg")

for (d in c(
  raw_dir,
  results_dir,
  interim_dir,
  final_dir,
  interim_csv_dir,
  interim_raster_dir,
  final_csv_dir,
  final_raster_dir,
  final_gpkg_dir
)) {
  dir.create(d, showWarnings = FALSE, recursive = TRUE)
}

gpkg_path <- file.path(raw_dir, "Kokubunji_Jomon.gpkg")
dem_path <- file.path(raw_dir, "10mDEM.tif")

raw_gpkg_url <- "https://raw.githubusercontent.com/kotdijian/KJomonSitePrediction/main/Kokubunji_Jomon.gpkg"
raw_dem_url <- "https://raw.githubusercontent.com/kotdijian/KJomonSitePrediction/main/10mDEM.tif"

final_gpkg <- file.path(final_gpkg_dir, "supported_autocorrelation_outputs.gpkg")

cat("results_dir:", results_dir, "\n")
cat("interim_dir:", interim_dir, "\n")
cat("final_dir:", final_dir, "\n")
```

## download-data

**目的**：必要な入力ファイルがローカルにない場合にGitHubから取得する。  
**達成指標**：`Kokubunji_Jomon.gpkg` と `10mDEM.tif` が `data_raw` に存在する。

```{r download-data}
if (!file.exists(gpkg_path)) {
  cat("GPKGをダウンロードします。\n")
  utils::download.file(raw_gpkg_url, gpkg_path, mode = "wb", quiet = FALSE)
}

if (!file.exists(dem_path)) {
  cat("DEMをダウンロードします。\n")
  utils::download.file(raw_dem_url, dem_path, mode = "wb", quiet = FALSE)
}

if (!file.exists(gpkg_path)) {
  stop("GPKGが見つかりません: ", gpkg_path)
}

if (!file.exists(dem_path)) {
  stop("DEMが見つかりません: ", dem_path)
}

file.info(gpkg_path)
file.info(dem_path)
```

# Stage 1: Read data and create observation frame

## inspect-gpkg-layers

**目的**：GPKG内のレイヤ名を確認する。  
**達成指標**：trench、住居点、市域境界に相当するレイヤ名が確認できる。

```{r inspect-gpkg-layers}
gpkg_layers <- sf::st_layers(gpkg_path)
gpkg_layers$name
```

## read-data

**目的**：trenchポリゴン、住居点、市域境界、DEMを読み込む。  
**達成指標**：`trench_polygon`、`dwelling_points`、`city_boundary`、`dem_r` が作成される。

```{r read-data}
read_layer_flexible <- function(gpkg, candidates, object_label) {
  available_layers <- sf::st_layers(gpkg)$name
  hit <- candidates[candidates %in% available_layers]

  if (length(hit) == 0) {
    stop(
      object_label, " に対応するレイヤが見つかりません。候補: ",
      paste(candidates, collapse = ", "),
      " / 利用可能レイヤ: ",
      paste(available_layers, collapse = ", ")
    )
  }

  sf::st_read(gpkg, layer = hit[1], quiet = TRUE)
}

trench_polygon <- read_layer_flexible(
  gpkg_path,
  c("trench_polygon", "trenchi_polygon"),
  "trench_polygon"
)

dwelling_points <- read_layer_flexible(
  gpkg_path,
  c("jdwelling_point", "dwelling_point", "dwelling_points"),
  "dwelling_points"
)

city_boundary <- read_layer_flexible(
  gpkg_path,
  c("kokubunji_city_boundary", "city_boundary", "kokubunji_city_buffer"),
  "city_boundary"
)

dem_r <- terra::rast(dem_path)

target_crs <- sf::st_crs(terra::crs(dem_r))

trench_polygon <- trench_polygon |>
  sf::st_make_valid() |>
  sf::st_transform(target_crs)

dwelling_points <- dwelling_points |>
  sf::st_make_valid() |>
  sf::st_transform(target_crs)

city_boundary <- city_boundary |>
  sf::st_make_valid() |>
  sf::st_transform(target_crs)

cat("trench count:", nrow(trench_polygon), "\n")
cat("dwelling point count:", nrow(dwelling_points), "\n")
cat("city boundary count:", nrow(city_boundary), "\n")
print(dem_r)
```

## create-analysis-grid

**目的**：DEMテンプレートに沿って、市域内の10m解析グリッドを作成する。  
**達成指標**：`grid10` が10mセル単位で作成され、セル数が市域面積として妥当である。

```{r create-analysis-grid}
city_mask_r <- terra::rasterize(
  terra::vect(city_boundary),
  dem_r[[1]],
  field = 1,
  background = NA,
  touches = TRUE
)

names(city_mask_r) <- "city_mask"
template_r <- city_mask_r

cell_id_r <- terra::init(city_mask_r, "cell")
cell_id_r <- terra::mask(cell_id_r, city_mask_r)
names(cell_id_r) <- "raster_cell_id"

grid10 <- terra::as.polygons(
  cell_id_r,
  values = TRUE,
  na.rm = TRUE,
  dissolve = FALSE
) |>
  sf::st_as_sf() |>
  sf::st_make_valid()

names(grid10)[1] <- "raster_cell_id"

grid10 <- grid10 |>
  dplyr::mutate(
    grid_id = dplyr::row_number()
  )

grid10$cell_area_m2 <- as.numeric(
  sf::st_area(sf::st_geometry(grid10))
)

grid10 <- grid10 |>
  dplyr::select(
    grid_id,
    raster_cell_id,
    cell_area_m2
  )

cat("grid10 cell count:", nrow(grid10), "\n")
summary(grid10$cell_area_m2)
```

## assign-grid-response

**目的**：10mグリッドに `response = 1 / 0 / NA` を付与する。  
**達成指標**：presence、absence、no_data がそれぞれ作成され、presenceセル数と住居点数の関係が確認できる。

```{r assign-grid-response}
surveyed_ratio_min_for_absence <- 0.25

trench_valid <- trench_polygon |>
  sf::st_make_valid()

surveyed_union_geom <- sf::st_union(sf::st_geometry(trench_valid))

surveyed_union <- sf::st_sf(
  surveyed_dummy = 1L,
  geometry = surveyed_union_geom,
  crs = sf::st_crs(grid10)
)

dwelling_points_for_join <- dwelling_points |>
  sf::st_make_valid() |>
  dplyr::mutate(dwelling_dummy = 1L) |>
  dplyr::select(dwelling_dummy)

dwelling_join <- sf::st_join(
  grid10,
  dwelling_points_for_join,
  join = sf::st_intersects,
  left = TRUE
)

dwelling_presence_by_grid <- dwelling_join |>
  sf::st_drop_geometry() |>
  dplyr::group_by(grid_id) |>
  dplyr::summarise(
    dwelling_presence = as.integer(any(!is.na(dwelling_dummy))),
    dwelling_count = sum(!is.na(dwelling_dummy)),
    .groups = "drop"
  )

grid10_for_intersection <- grid10 |>
  dplyr::select(grid_id, cell_area_m2)

grid10_intersection <- suppressWarnings(
  sf::st_intersection(
    grid10_for_intersection,
    surveyed_union
  )
)

if (nrow(grid10_intersection) > 0) {
  grid10_intersection <- grid10_intersection |>
    sf::st_make_valid()

  grid10_intersection$surveyed_area_m2 <- as.numeric(
    sf::st_area(sf::st_geometry(grid10_intersection))
  )

  surveyed_area_by_grid <- grid10_intersection |>
    sf::st_drop_geometry() |>
    dplyr::group_by(grid_id) |>
    dplyr::summarise(
      surveyed_area_m2 = sum(surveyed_area_m2, na.rm = TRUE),
      .groups = "drop"
    )
} else {
  surveyed_area_by_grid <- tibble::tibble(
    grid_id = integer(0),
    surveyed_area_m2 = numeric(0)
  )
}

grid10 <- grid10 |>
  dplyr::left_join(dwelling_presence_by_grid, by = "grid_id") |>
  dplyr::left_join(surveyed_area_by_grid, by = "grid_id") |>
  dplyr::mutate(
    dwelling_presence = tidyr::replace_na(dwelling_presence, 0L),
    dwelling_count = tidyr::replace_na(dwelling_count, 0L),
    surveyed_area_m2 = tidyr::replace_na(surveyed_area_m2, 0),
    surveyed_ratio = pmin(surveyed_area_m2 / cell_area_m2, 1),
    response = dplyr::case_when(
      dwelling_presence == 1L ~ 1L,
      surveyed_ratio >= surveyed_ratio_min_for_absence ~ 0L,
      TRUE ~ NA_integer_
    ),
    cell_status = dplyr::case_when(
      response == 1L ~ "presence",
      response == 0L ~ "absence",
      is.na(response) ~ "no_data",
      TRUE ~ "unknown"
    )
  )

response_summary <- grid10 |>
  sf::st_drop_geometry() |>
  dplyr::summarise(
    n_cells = dplyr::n(),
    presence_cells = sum(response == 1L, na.rm = TRUE),
    absence_cells = sum(response == 0L, na.rm = TRUE),
    no_data_cells = sum(is.na(response)),
    dwelling_points_in_grid = sum(dwelling_count, na.rm = TRUE),
    surveyed_area_total_m2 = sum(surveyed_area_m2, na.rm = TRUE),
    surveyed_ratio_min = min(surveyed_ratio, na.rm = TRUE),
    surveyed_ratio_med = median(surveyed_ratio, na.rm = TRUE),
    surveyed_ratio_max = max(surveyed_ratio, na.rm = TRUE)
  )

print(table(grid10$response, useNA = "ifany"))
print(response_summary)

readr::write_csv(
  response_summary,
  file.path(interim_csv_dir, "interim_grid_response_summary.csv")
)
```

## rasterize-status-layers

**目的**：presence、absence、no_data、surveyed areaをラスタ化する。  
**達成指標**：`absence_area_r` と `surveyed_area_r` が非ゼロで、`local_absence_ratio` の分子・分母として整合的に使える。

```{r rasterize-status-layers}
grid10_status <- grid10 |>
  dplyr::mutate(
    presence_flag = dplyr::if_else(response == 1L, 1L, 0L, missing = 0L),
    absence_flag = dplyr::if_else(response == 0L, 1L, 0L, missing = 0L),
    no_data_flag = dplyr::if_else(is.na(response), 1L, 0L),
    city_area_m2 = cell_area_m2,
    presence_area_m2 = dplyr::if_else(presence_flag == 1L, surveyed_area_m2, 0),
    absence_area_m2 = dplyr::if_else(absence_flag == 1L, surveyed_area_m2, 0),
    no_data_area_m2 = dplyr::if_else(no_data_flag == 1L, cell_area_m2, 0),
    surveyed_area_m2 = tidyr::replace_na(surveyed_area_m2, 0)
  )

status_summary <- grid10_status |>
  sf::st_drop_geometry() |>
  dplyr::summarise(
    n_cells = dplyr::n(),
    presence_cells = sum(presence_flag, na.rm = TRUE),
    absence_cells = sum(absence_flag, na.rm = TRUE),
    no_data_cells = sum(no_data_flag, na.rm = TRUE),
    presence_area_sum_m2 = sum(presence_area_m2, na.rm = TRUE),
    absence_area_sum_m2 = sum(absence_area_m2, na.rm = TRUE),
    no_data_area_sum_m2 = sum(no_data_area_m2, na.rm = TRUE),
    surveyed_area_sum_m2 = sum(surveyed_area_m2, na.rm = TRUE)
  )

print(status_summary)

presence_binary_r <- rasterize_grid_field(
  grid10_status,
  "presence_flag",
  template_r,
  background = 0
)
names(presence_binary_r) <- "presence_binary"

dwelling_count_r <- rasterize_grid_field(
  grid10_status,
  "dwelling_count",
  template_r,
  background = 0
)
names(dwelling_count_r) <- "dwelling_count"

presence_area_r <- rasterize_grid_field(
  grid10_status,
  "presence_area_m2",
  template_r,
  background = 0
)
names(presence_area_r) <- "presence_area_m2"

absence_area_r <- rasterize_grid_field(
  grid10_status,
  "absence_area_m2",
  template_r,
  background = 0
)
names(absence_area_r) <- "absence_area_m2"

no_data_area_r <- rasterize_grid_field(
  grid10_status,
  "no_data_area_m2",
  template_r,
  background = 0
)
names(no_data_area_r) <- "no_data_area_m2"

surveyed_area_r <- rasterize_grid_field(
  grid10_status,
  "surveyed_area_m2",
  template_r,
  background = 0
)
names(surveyed_area_r) <- "surveyed_area_m2"

city_area_r <- rasterize_grid_field(
  grid10_status,
  "city_area_m2",
  template_r,
  background = 0
)
names(city_area_r) <- "city_area_m2"

safe_global(absence_area_r, c("min", "max", "mean", "sum"), "absence_area_r")
safe_global(surveyed_area_r, c("min", "max", "mean", "sum"), "surveyed_area_r")

readr::write_csv(
  status_summary,
  file.path(interim_csv_dir, "interim_status_area_summary.csv")
)
```

# Stage 2: Parameters for dense / isolated distinction

## dwelling-neighbor-distances

**目的**：住居点間の最近傍距離を算出し、密集範囲の通常隣接距離を推定するための基礎分布を作る。  
**達成指標**：最近傍距離、第2近傍距離の分位テーブルが出力される。

```{r dwelling-neighbor-distances}
dwelling_points_analysis <- dwelling_points |>
  sf::st_transform(sf::st_crs(grid10)) |>
  sf::st_make_valid() |>
  dplyr::mutate(
    dwelling_id = dplyr::row_number()
  )

coords <- sf::st_coordinates(dwelling_points_analysis)

if (nrow(coords) < 3) {
  stop("住居点が少なすぎるため、自己相関分析を実行できません。")
}

dist_mat <- as.matrix(stats::dist(coords))
diag(dist_mat) <- Inf

nn1_m <- apply(dist_mat, 1, min, na.rm = TRUE)
nn2_m <- apply(dist_mat, 1, function(x) sort(x, partial = 2)[2])

neighbor_distance_table <- tibble::tibble(
  dwelling_id = dwelling_points_analysis$dwelling_id,
  nn1_m = nn1_m,
  nn2_m = nn2_m
)

neighbor_distance_quantiles <- tibble::tibble(
  metric = c("nn1_m", "nn2_m"),
  q10 = c(
    stats::quantile(nn1_m, 0.10, na.rm = TRUE),
    stats::quantile(nn2_m, 0.10, na.rm = TRUE)
  ),
  q25 = c(
    stats::quantile(nn1_m, 0.25, na.rm = TRUE),
    stats::quantile(nn2_m, 0.25, na.rm = TRUE)
  ),
  q50 = c(
    stats::quantile(nn1_m, 0.50, na.rm = TRUE),
    stats::quantile(nn2_m, 0.50, na.rm = TRUE)
  ),
  q75 = c(
    stats::quantile(nn1_m, 0.75, na.rm = TRUE),
    stats::quantile(nn2_m, 0.75, na.rm = TRUE)
  ),
  q90 = c(
    stats::quantile(nn1_m, 0.90, na.rm = TRUE),
    stats::quantile(nn2_m, 0.90, na.rm = TRUE)
  ),
  q95 = c(
    stats::quantile(nn1_m, 0.95, na.rm = TRUE),
    stats::quantile(nn2_m, 0.95, na.rm = TRUE)
  )
)

print(neighbor_distance_quantiles)

readr::write_csv(
  neighbor_distance_table,
  file.path(interim_csv_dir, "interim_dwelling_neighbor_distances.csv")
)

readr::write_csv(
  neighbor_distance_quantiles,
  file.path(interim_csv_dir, "interim_neighbor_distance_quantiles.csv")
)
```

## define-clustering-functions

**目的**：DBSCAN相当の密度ベースクラスタリング関数と評価関数を定義する。  
**達成指標**：`run_dbscan_like()` と `evaluate_clustering_params()` が利用可能になる。

```{r define-clustering-functions}
run_dbscan_like <- function(coords, eps_m, min_pts) {
  n <- nrow(coords)

  if (n < 1) {
    return(list(
      cluster_id = integer(0),
      is_core = logical(0),
      neighbor_count = integer(0)
    ))
  }

  d <- as.matrix(stats::dist(coords))
  neighbor_count <- rowSums(d <= eps_m, na.rm = TRUE)
  is_core <- neighbor_count >= min_pts
  cluster_id <- rep(0L, n)
  visited_core <- rep(FALSE, n)
  current_cluster <- 0L

  for (i in which(is_core)) {
    if (visited_core[i]) {
      next
    }

    current_cluster <- current_cluster + 1L
    queue <- i
    visited_core[i] <- TRUE
    cluster_id[i] <- current_cluster

    while (length(queue) > 0) {
      q <- queue[1]
      queue <- queue[-1]

      core_neighbors <- which(d[q, ] <= eps_m & is_core)
      new_core_neighbors <- core_neighbors[!visited_core[core_neighbors]]

      if (length(new_core_neighbors) > 0) {
        visited_core[new_core_neighbors] <- TRUE
        cluster_id[new_core_neighbors] <- current_cluster
        queue <- c(queue, new_core_neighbors)
      }
    }
  }

  non_core <- which(!is_core)
  core_indices <- which(is_core)

  if (length(non_core) > 0 && length(core_indices) > 0) {
    for (i in non_core) {
      core_within <- core_indices[d[i, core_indices] <= eps_m]

      if (length(core_within) > 0) {
        nearest_core <- core_within[which.min(d[i, core_within])]
        cluster_id[i] <- cluster_id[nearest_core]
      }
    }
  }

  list(
    cluster_id = cluster_id,
    is_core = is_core,
    neighbor_count = neighbor_count
  )
}

get_within_cluster_nn <- function(coords, cluster_id, target_clusters) {
  out <- numeric(0)

  for (cid in target_clusters) {
    idx <- which(cluster_id == cid)

    if (length(idx) < 2) {
      next
    }

    d_sub <- as.matrix(stats::dist(coords[idx, , drop = FALSE]))
    diag(d_sub) <- Inf
    out <- c(out, apply(d_sub, 1, min, na.rm = TRUE))
  }

  out
}

evaluate_clustering_params <- function(coords, eps_m, min_pts, dense_cluster_min_n = 5) {
  cl <- run_dbscan_like(coords, eps_m = eps_m, min_pts = min_pts)
  cluster_id <- cl$cluster_id

  cluster_sizes <- tibble::tibble(cluster_id = cluster_id) |>
    dplyr::filter(cluster_id > 0) |>
    dplyr::count(cluster_id, name = "cluster_size")

  n_points <- nrow(coords)
  n_clustered_points <- sum(cluster_id > 0)
  n_noise_points <- sum(cluster_id == 0)
  n_clusters <- nrow(cluster_sizes)
  dense_clusters <- cluster_sizes |>
    dplyr::filter(cluster_size >= dense_cluster_min_n)

  dense_cluster_ids <- dense_clusters$cluster_id
  dense_clustered_points <- sum(dense_clusters$cluster_size, na.rm = TRUE)

  within_dense_nn <- get_within_cluster_nn(
    coords,
    cluster_id,
    dense_cluster_ids
  )

  largest_cluster_n <- if (nrow(cluster_sizes) > 0) {
    max(cluster_sizes$cluster_size, na.rm = TRUE)
  } else {
    0L
  }

  tibble::tibble(
    eps_m = eps_m,
    min_pts = min_pts,
    n_points = n_points,
    n_clusters = n_clusters,
    n_clustered_points = n_clustered_points,
    n_noise_points = n_noise_points,
    clustered_point_ratio = n_clustered_points / n_points,
    noise_point_ratio = n_noise_points / n_points,
    dense_cluster_min_n = dense_cluster_min_n,
    dense_cluster_count = nrow(dense_clusters),
    dense_clustered_points = dense_clustered_points,
    dense_clustered_point_ratio = dense_clustered_points / n_points,
    largest_cluster_n = largest_cluster_n,
    largest_cluster_point_ratio = largest_cluster_n / n_points,
    cluster_size_median = if (nrow(cluster_sizes) > 0) median(cluster_sizes$cluster_size) else NA_real_,
    dense_nn_median = if (length(within_dense_nn) > 0) median(within_dense_nn, na.rm = TRUE) else NA_real_,
    dense_nn_q75 = if (length(within_dense_nn) > 0) stats::quantile(within_dense_nn, 0.75, na.rm = TRUE) else NA_real_,
    dense_nn_q90 = if (length(within_dense_nn) > 0) stats::quantile(within_dense_nn, 0.90, na.rm = TRUE) else NA_real_
  )
}
```

## parameter-sweep-clustering

**目的**：複数の `eps` と `minPts` を評価し、密集・孤立識別に使える候補を比較する。  
**達成指標**：パラメータ評価テーブルがCSV出力され、過分割・過結合・密集検出不足の判断材料が得られる。

```{r parameter-sweep-clustering}
small_cluster_max_n <- 2
dense_cluster_min_n <- 5

fixed_eps_candidates <- c(20, 30, 40, 50, 60, 75, 100)
data_eps_candidates <- c(
  stats::quantile(nn1_m, c(0.50, 0.75, 0.90, 0.95), na.rm = TRUE),
  stats::quantile(nn2_m, c(0.50, 0.75, 0.90, 0.95), na.rm = TRUE)
)

eps_candidates_m <- sort(unique(round(c(fixed_eps_candidates, data_eps_candidates) / 5) * 5))
eps_candidates_m <- eps_candidates_m[is.finite(eps_candidates_m)]
eps_candidates_m <- eps_candidates_m[eps_candidates_m >= 10 & eps_candidates_m <= 150]

min_pts_candidates <- c(3, 4, 5)

parameter_grid <- tidyr::expand_grid(
  eps_m = eps_candidates_m,
  min_pts = min_pts_candidates
)

parameter_evaluation <- purrr::map2_dfr(
  parameter_grid$eps_m,
  parameter_grid$min_pts,
  function(eps_value, min_pts_value) {
    evaluate_clustering_params(
      coords,
      eps_m = eps_value,
      min_pts = min_pts_value,
      dense_cluster_min_n = dense_cluster_min_n
    )
  }
)

parameter_evaluation <- parameter_evaluation |>
  dplyr::mutate(
    check_dense_detected = dense_cluster_count >= 1,
    check_dense_ratio = dense_clustered_point_ratio >= 0.25 & dense_clustered_point_ratio <= 0.90,
    check_noise_not_excessive = noise_point_ratio <= 0.60,
    check_overmerge_not_severe = largest_cluster_point_ratio <= 0.60,
    check_d_adj_available = is.finite(dense_nn_q90),
    criteria_score =
      as.integer(check_dense_detected) +
      as.integer(check_dense_ratio) +
      as.integer(check_noise_not_excessive) +
      as.integer(check_overmerge_not_severe) +
      as.integer(check_d_adj_available),
    interpretation = dplyr::case_when(
      !check_dense_detected ~ "密集クラスターが検出されないため不適",
      !check_noise_not_excessive ~ "noiseが多く、密集範囲を拾いきれていない可能性",
      !check_overmerge_not_severe ~ "最大クラスターが大きく、過結合の可能性",
      criteria_score >= 4 ~ "候補として有望。QGISで密集・孤立の分離を確認",
      TRUE ~ "要確認"
    )
  ) |>
  dplyr::arrange(
    dplyr::desc(criteria_score),
    min_pts,
    eps_m
  )

parameter_interpretation_guide <- tibble::tibble(
  item = c(
    "dense_cluster_count",
    "dense_clustered_point_ratio",
    "noise_point_ratio",
    "largest_cluster_point_ratio",
    "dense_nn_q90"
  ),
  judgement = c(
    "1以上であること。0の場合は密集範囲を識別できていない。",
    "0.25〜0.90程度を目安とする。低すぎると拾い漏れ、高すぎると過結合。",
    "0.60以下を目安とする。高すぎる場合はepsが小さすぎる可能性。",
    "0.60以下を目安とする。高すぎる場合は別集落を結合している可能性。",
    "密集範囲内の通常隣接距離 d_adj の候補。孤立判定リングの基準に使う。"
  )
)

print(parameter_evaluation)
print(parameter_interpretation_guide)

readr::write_csv(
  parameter_evaluation,
  file.path(interim_csv_dir, "interim_parameter_evaluation.csv")
)

readr::write_csv(
  parameter_interpretation_guide,
  file.path(interim_csv_dir, "interim_parameter_interpretation_guide.csv")
)
```

## select-candidate-parameters

**目的**：候補パラメータを自動提示する。ただし最終採用前にQGISで必ず確認する。  
**達成指標**：`selected_eps_m`、`selected_min_pts`、`selected_d_adj_m` が仮設定され、判断表が出力される。

```{r select-candidate-parameters}
recommended_params <- parameter_evaluation |>
  dplyr::filter(criteria_score == max(criteria_score, na.rm = TRUE)) |>
  dplyr::arrange(
    dplyr::desc(check_overmerge_not_severe),
    dplyr::desc(check_dense_ratio),
    eps_m,
    min_pts
  )

if (nrow(recommended_params) == 0) {
  stop("推奨パラメータ候補を作成できませんでした。parameter_evaluationを確認してください。")
}

selected_eps_m <- recommended_params$eps_m[1]
selected_min_pts <- recommended_params$min_pts[1]
selected_d_adj_m <- recommended_params$dense_nn_q90[1]

if (!is.finite(selected_d_adj_m)) {
  selected_d_adj_m <- selected_eps_m
}

isolation_ring_inner_m <- selected_d_adj_m
isolation_ring_outer_m <- max(3 * selected_d_adj_m, 50)

selected_parameters <- tibble::tibble(
  selected_eps_m = selected_eps_m,
  selected_min_pts = selected_min_pts,
  dense_cluster_min_n = dense_cluster_min_n,
  small_cluster_max_n = small_cluster_max_n,
  selected_d_adj_m = selected_d_adj_m,
  isolation_ring_inner_m = isolation_ring_inner_m,
  isolation_ring_outer_m = isolation_ring_outer_m,
  note = "自動推奨値。QGISで密集・孤立識別を確認後、必要なら手動修正する。"
)

print(selected_parameters)

readr::write_csv(
  recommended_params,
  file.path(interim_csv_dir, "interim_recommended_parameter_candidates.csv")
)

readr::write_csv(
  selected_parameters,
  file.path(interim_csv_dir, "interim_selected_parameters_initial.csv")
)
```

## build-interim-cluster-layers

**目的**：仮選択パラメータで住居点を密集クラスター・小規模群・noiseへ分類し、QGIS確認用レイヤを作る。  
**達成指標**：`interim_` レイヤがGPKGに出力され、密集範囲と孤立候補を視覚確認できる。

```{r build-interim-cluster-layers}
build_group_ids <- function(cluster_id) {
  max_cluster <- max(cluster_id, na.rm = TRUE)
  if (!is.finite(max_cluster)) {
    max_cluster <- 0L
  }

  out <- character(length(cluster_id))
  noise_counter <- 0L

  for (i in seq_along(cluster_id)) {
    if (cluster_id[i] > 0) {
      out[i] <- paste0("C", cluster_id[i])
    } else {
      noise_counter <- noise_counter + 1L
      out[i] <- paste0("N", noise_counter)
    }
  }

  out
}

build_group_geometries <- function(point_sf, group_col = "group_id") {
  group_ids <- sort(unique(point_sf[[group_col]]))

  geom_list <- vector("list", length(group_ids))
  out_rows <- vector("list", length(group_ids))

  for (i in seq_along(group_ids)) {
    gid <- group_ids[i]
    pts <- point_sf[point_sf[[group_col]] == gid, ]
    geom_union <- sf::st_union(sf::st_geometry(pts))
    hull <- sf::st_convex_hull(geom_union)
    hull_buffered <- sf::st_buffer(hull, 1)

    geom_list[[i]] <- hull_buffered[[1]]

    out_rows[[i]] <- tibble::tibble(
      group_id = gid,
      n_dwellings = nrow(pts),
      dbscan_cluster_id = if (all(pts$dbscan_cluster_id > 0)) unique(pts$dbscan_cluster_id)[1] else 0L,
      has_noise_point = any(pts$dbscan_cluster_id == 0),
      n_core_points = sum(pts$is_core, na.rm = TRUE),
      mean_neighbor_count = mean(pts$neighbor_count, na.rm = TRUE)
    )
  }

  attr_df <- dplyr::bind_rows(out_rows)

  sf::st_sf(
    attr_df,
    geometry = sf::st_sfc(geom_list, crs = sf::st_crs(point_sf))
  ) |>
    sf::st_make_valid()
}

selected_clustering <- run_dbscan_like(
  coords,
  eps_m = selected_eps_m,
  min_pts = selected_min_pts
)

dwelling_points_grouped <- dwelling_points_analysis |>
  dplyr::mutate(
    dbscan_cluster_id = selected_clustering$cluster_id,
    is_core = selected_clustering$is_core,
    neighbor_count = selected_clustering$neighbor_count,
    group_id = build_group_ids(dbscan_cluster_id)
  )

group_sizes <- dwelling_points_grouped |>
  sf::st_drop_geometry() |>
  dplyr::count(group_id, name = "group_size")

dwelling_points_grouped <- dwelling_points_grouped |>
  dplyr::left_join(group_sizes, by = "group_id") |>
  dplyr::mutate(
    interim_group_type = dplyr::case_when(
      group_size >= dense_cluster_min_n ~ "dense_candidate",
      group_size <= small_cluster_max_n ~ "small_or_isolated_candidate",
      TRUE ~ "intermediate_candidate"
    )
  )

group_geometries_interim <- build_group_geometries(
  dwelling_points_grouped,
  group_col = "group_id"
) |>
  dplyr::mutate(
    interim_group_type = dplyr::case_when(
      n_dwellings >= dense_cluster_min_n ~ "dense_candidate",
      n_dwellings <= small_cluster_max_n ~ "small_or_isolated_candidate",
      TRUE ~ "intermediate_candidate"
    ),
    selected_eps_m = selected_eps_m,
    selected_min_pts = selected_min_pts
  )

interim_cluster_summary <- group_geometries_interim |>
  sf::st_drop_geometry()

print(interim_cluster_summary)

readr::write_csv(
  interim_cluster_summary,
  file.path(interim_csv_dir, "interim_selected_group_summary.csv")
)

if (file.exists(final_gpkg)) {
  unlink(final_gpkg)
}

write_gpkg_layer_safe(
  dwelling_points_grouped,
  final_gpkg,
  "interim_dwelling_points_grouped"
)

write_gpkg_layer_safe(
  group_geometries_interim,
  final_gpkg,
  "interim_group_geometries"
)

write_gpkg_layer_safe(
  grid10 |>
    dplyr::select(
      grid_id,
      response,
      cell_status,
      dwelling_count,
      surveyed_ratio,
      surveyed_area_m2,
      cell_area_m2
    ),
  final_gpkg,
  "interim_grid_response"
)

cat("中間検証用GPKG:", final_gpkg, "\n")
```

## interim-local-absence-and-open-ratios

**目的**：最終スコアの基礎となるabsence比率、no_data開放度、調査面積補正密度を事前計算する。  
**達成指標**：`absence_penalty_50m_r` と `open_no_data_score_100m_r` が0〜1の連続値として作成される。

```{r interim-local-absence-and-open-ratios}
local_radii_m <- c(50, 100)

local_surveyed_area_rasters <- list()
local_absence_area_rasters <- list()
local_absence_ratio_rasters <- list()
local_no_data_ratio_rasters <- list()

for (radius_m in local_radii_m) {
  radius_key <- as.character(radius_m)

  local_surveyed <- focal_sum_circle(surveyed_area_r, radius_m)
  names(local_surveyed) <- paste0("local_surveyed_area_", radius_m, "m")

  local_absence <- focal_sum_circle(absence_area_r, radius_m)
  names(local_absence) <- paste0("local_absence_area_", radius_m, "m")

  local_no_data <- focal_sum_circle(no_data_area_r, radius_m)
  names(local_no_data) <- paste0("local_no_data_area_", radius_m, "m")

  local_city <- focal_sum_circle(city_area_r, radius_m)
  names(local_city) <- paste0("local_city_area_", radius_m, "m")

  local_absence_ratio <- safe_ratio_raster(
    local_absence,
    local_surveyed,
    min_denominator = 1
  )
  local_absence_ratio <- clamp01_raster(local_absence_ratio)
  names(local_absence_ratio) <- paste0("local_absence_ratio_", radius_m, "m")

  local_no_data_ratio <- safe_ratio_raster(
    local_no_data,
    local_city,
    min_denominator = 1
  )
  local_no_data_ratio <- clamp01_raster(local_no_data_ratio)
  names(local_no_data_ratio) <- paste0("local_no_data_ratio_", radius_m, "m")

  local_surveyed_area_rasters[[radius_key]] <- local_surveyed
  local_absence_area_rasters[[radius_key]] <- local_absence
  local_absence_ratio_rasters[[radius_key]] <- local_absence_ratio
  local_no_data_ratio_rasters[[radius_key]] <- local_no_data_ratio
}

absence_penalty_50m_r <- local_absence_ratio_rasters[["50"]]
names(absence_penalty_50m_r) <- "absence_penalty_50m"

open_no_data_score_100m_r <- local_no_data_ratio_rasters[["100"]]
names(open_no_data_score_100m_r) <- "open_no_data_score_100m"

safe_global(absence_penalty_50m_r, c("min", "max", "mean"), "absence_penalty_50m_r")
safe_global(open_no_data_score_100m_r, c("min", "max", "mean"), "open_no_data_score_100m_r")

terra::writeRaster(
  absence_penalty_50m_r,
  file.path(interim_raster_dir, "interim_absence_penalty_50m.tif"),
  overwrite = TRUE,
  gdal = c("COMPRESS=LZW")
)

terra::writeRaster(
  open_no_data_score_100m_r,
  file.path(interim_raster_dir, "interim_open_no_data_score_100m.tif"),
  overwrite = TRUE,
  gdal = c("COMPRESS=LZW")
)
```

## manual-validation-gate

**目的**：中間検証を明示的に行い、検証が通った場合のみ最終モデルへ進む。  
**達成指標**：QGISで `interim_dwelling_points_grouped` と `interim_group_geometries` を確認し、`proceed_to_final_model` を手動で `TRUE` にする。

```{r manual-validation-gate}
# 初回実行時は必ず FALSE のままにしてください。
# 以下を確認した後に TRUE へ変更します。
# 1. dense_candidate が実際の密集住居群を十分拾えているか。
# 2. small_or_isolated_candidate が単独・少数住居を過不足なく拾えているか。
# 3. eps/minPts によって別集落が過結合していないか。
# 4. selected_d_adj_m が密集範囲内の通常住居間距離として妥当か。

proceed_to_final_model <- FALSE

validation_checklist <- tibble::tibble(
  check_item = c(
    "dense_candidate は密集住居群を拾えている",
    "small_or_isolated_candidate は単独・少数住居を拾えている",
    "別集落の過結合がない",
    "selected_d_adj_m は密集範囲内の通常隣接距離として妥当",
    "検証後に proceed_to_final_model を TRUE に変更した"
  ),
  status = c(
    "QGISで確認",
    "QGISで確認",
    "QGISで確認",
    "パラメータ表とQGISで確認",
    as.character(proceed_to_final_model)
  )
)

print(selected_parameters)
print(validation_checklist)

readr::write_csv(
  validation_checklist,
  file.path(interim_csv_dir, "interim_manual_validation_checklist.csv")
)
```

# Stage 3: Final supported model

## compute-isolation-and-support

**目的**：検証済みパラメータに基づき、各住居群の孤立度 `isolation_score` と、密集集落継続性への寄与度 `cluster_support` を算出する。  
**達成指標**：小規模で、密集内通常距離より離れ、周囲が調査済みabsenceに囲まれる群ほど `isolation_score` が高くなる。

```{r compute-isolation-and-support}
if (!proceed_to_final_model) {
  message("proceed_to_final_model = FALSE のため、最終モデル構築をスキップします。中間検証後に TRUE へ変更してください。")
} else {
  min_surveyed_ring_coverage <- 0.30

  group_nearest_other_distance <- function(point_sf, group_col = "group_id") {
    pts_coords <- sf::st_coordinates(point_sf)
    groups <- point_sf[[group_col]]
    d <- as.matrix(stats::dist(pts_coords))
    diag(d) <- Inf

    group_ids <- sort(unique(groups))

    purrr::map_dfr(group_ids, function(gid) {
      in_group <- which(groups == gid)
      out_group <- which(groups != gid)

      nearest_other <- if (length(out_group) > 0) {
        min(d[in_group, out_group, drop = FALSE], na.rm = TRUE)
      } else {
        NA_real_
      }

      tibble::tibble(
        group_id = gid,
        nearest_other_dwelling_m = nearest_other
      )
    })
  }

  compute_ring_stats_one <- function(group_row, grid_sf, inner_m, outer_m) {
    group_geom <- sf::st_geometry(group_row)
    outer_buffer <- sf::st_buffer(group_geom, outer_m)
    inner_buffer <- sf::st_buffer(group_geom, inner_m)
    ring_geom <- suppressWarnings(sf::st_difference(outer_buffer, inner_buffer))
    ring_geom <- sf::st_make_valid(ring_geom)

    ring_sf <- sf::st_sf(
      group_id = group_row$group_id,
      geometry = ring_geom,
      crs = sf::st_crs(grid_sf)
    )

    ring_area_m2 <- as.numeric(sf::st_area(sf::st_geometry(ring_sf)))

    grid_subset <- grid_sf |>
      dplyr::select(
        grid_id,
        response,
        cell_status,
        cell_area_m2,
        surveyed_area_m2
      )

    inter <- suppressWarnings(sf::st_intersection(grid_subset, ring_sf))

    if (nrow(inter) == 0 || !is.finite(ring_area_m2) || ring_area_m2 <= 0) {
      return(tibble::tibble(
        group_id = group_row$group_id,
        ring_area_m2 = ring_area_m2,
        surveyed_area_in_ring_m2 = 0,
        absence_area_in_ring_m2 = 0,
        no_data_area_in_ring_m2 = 0,
        surveyed_ring_coverage = 0,
        absence_ring_ratio = 0,
        no_data_open_ratio = 0
      ))
    }

    inter <- inter |>
      sf::st_make_valid()

    inter$intersect_area_m2 <- as.numeric(sf::st_area(sf::st_geometry(inter)))

    inter_df <- inter |>
      sf::st_drop_geometry() |>
      dplyr::mutate(
        cell_fraction = dplyr::if_else(
          cell_area_m2 > 0,
          intersect_area_m2 / cell_area_m2,
          0
        ),
        surveyed_area_part_m2 = surveyed_area_m2 * cell_fraction,
        absence_area_part_m2 = dplyr::if_else(
          response == 0L,
          surveyed_area_m2 * cell_fraction,
          0
        ),
        no_data_area_part_m2 = dplyr::if_else(
          is.na(response),
          intersect_area_m2,
          0
        )
      )

    surveyed_area_in_ring <- sum(inter_df$surveyed_area_part_m2, na.rm = TRUE)
    absence_area_in_ring <- sum(inter_df$absence_area_part_m2, na.rm = TRUE)
    no_data_area_in_ring <- sum(inter_df$no_data_area_part_m2, na.rm = TRUE)

    tibble::tibble(
      group_id = group_row$group_id,
      ring_area_m2 = ring_area_m2,
      surveyed_area_in_ring_m2 = surveyed_area_in_ring,
      absence_area_in_ring_m2 = absence_area_in_ring,
      no_data_area_in_ring_m2 = no_data_area_in_ring,
      surveyed_ring_coverage = clamp01_numeric(surveyed_area_in_ring / ring_area_m2),
      absence_ring_ratio = clamp01_numeric(absence_area_in_ring / max(surveyed_area_in_ring, 1)),
      no_data_open_ratio = clamp01_numeric(no_data_area_in_ring / ring_area_m2)
    )
  }

  group_nearest <- group_nearest_other_distance(
    dwelling_points_grouped,
    group_col = "group_id"
  )

  ring_stats <- purrr::map_dfr(
    seq_len(nrow(group_geometries_interim)),
    function(i) {
      compute_ring_stats_one(
        group_geometries_interim[i, ],
        grid10,
        inner_m = isolation_ring_inner_m,
        outer_m = isolation_ring_outer_m
      )
    }
  )

  group_support_table <- group_geometries_interim |>
    sf::st_drop_geometry() |>
    dplyr::left_join(group_nearest, by = "group_id") |>
    dplyr::left_join(ring_stats, by = "group_id") |>
    dplyr::mutate(
      small_size_factor = clamp01_numeric(
        (dense_cluster_min_n - n_dwellings) /
          (dense_cluster_min_n - small_cluster_max_n)
      ),
      size_support_factor = clamp01_numeric(
        (n_dwellings - small_cluster_max_n) /
          (dense_cluster_min_n - small_cluster_max_n)
      ),
      spacing_factor = clamp01_numeric(
        (nearest_other_dwelling_m - selected_d_adj_m) /
          (2 * selected_d_adj_m)
      ),
      surveyed_coverage_factor = clamp01_numeric(
        surveyed_ring_coverage / min_surveyed_ring_coverage
      ),
      absence_enclosure_factor = clamp01_numeric(absence_ring_ratio),
      isolation_score =
        small_size_factor *
        spacing_factor *
        surveyed_coverage_factor *
        absence_enclosure_factor,
      cluster_support = size_support_factor * (1 - isolation_score),
      isolated_dwelling_weight = isolation_score,
      final_group_interpretation = dplyr::case_when(
        n_dwellings >= dense_cluster_min_n & cluster_support >= 0.75 ~ "dense_supported_cluster",
        n_dwellings <= small_cluster_max_n & isolation_score >= 0.50 ~ "isolated_dwelling_or_pair",
        n_dwellings <= small_cluster_max_n & surveyed_coverage_factor < 0.50 ~ "small_group_unconfirmed_due_to_no_data",
        size_support_factor > 0 & cluster_support > 0 ~ "intermediate_supported_group",
        TRUE ~ "low_support_group"
      )
    ) |>
    dplyr::arrange(
      dplyr::desc(cluster_support),
      dplyr::desc(isolation_score)
    )

  group_geometries_final <- group_geometries_interim |>
    dplyr::left_join(
      group_support_table,
      by = c(
        "group_id",
        "n_dwellings",
        "dbscan_cluster_id",
        "has_noise_point",
        "n_core_points",
        "mean_neighbor_count",
        "interim_group_type",
        "selected_eps_m",
        "selected_min_pts"
      )
    )

  dwelling_points_final <- dwelling_points_grouped |>
    dplyr::left_join(
      group_support_table |>
        dplyr::select(
          group_id,
          isolation_score,
          cluster_support,
          isolated_dwelling_weight,
          final_group_interpretation
        ),
      by = "group_id"
    )

  print(group_support_table)

  readr::write_csv(
    group_support_table,
    file.path(final_csv_dir, "final_group_isolation_support_table.csv")
  )
}
```

## build-supported-rasters

**目的**：孤立住居の過大評価を避けるため、`cluster_support` で補正した近接・密度・open no_data ラスタを作成する。  
**達成指標**：単独・孤立住居周辺の主スコア寄与が抑制され、密集クラスター近傍が主に評価される。

```{r build-supported-rasters}
if (!proceed_to_final_model) {
  message("proceed_to_final_model = FALSE のため、supported rasters の作成をスキップします。")
} else {
  no_data_flag_r <- rasterize_grid_field(
    grid10_status,
    "no_data_flag",
    template_r,
    background = 0
  )
  names(no_data_flag_r) <- "no_data_flag"

  support_distance_decay_m <- max(isolation_ring_outer_m, 50)
  isolated_distance_decay_m <- max(selected_d_adj_m, 30)

  support_groups <- group_geometries_final |>
    dplyr::filter(cluster_support > 0)

  supported_cluster_proximity_score_r <- template_r
  supported_cluster_proximity_score_r[] <- 0
  names(supported_cluster_proximity_score_r) <- "supported_cluster_proximity_score"

  if (nrow(support_groups) > 0) {
    for (i in seq_len(nrow(support_groups))) {
      g <- support_groups[i, ]

      group_seed_r <- terra::rasterize(
        terra::vect(g),
        template_r,
        field = 1,
        background = NA,
        touches = TRUE
      )

      group_dist_r <- terra::distance(group_seed_r)
      group_score_r <- g$cluster_support * exp(-group_dist_r / support_distance_decay_m)
      group_score_r[is.na(group_score_r)] <- 0

      supported_cluster_proximity_score_r <- terra::max(
        supported_cluster_proximity_score_r,
        group_score_r,
        na.rm = TRUE
      )
    }
  }

  supported_cluster_proximity_score_r <- clamp01_raster(supported_cluster_proximity_score_r)
  names(supported_cluster_proximity_score_r) <- "supported_cluster_proximity_score"

  dwelling_points_weighted <- dwelling_points_final |>
    dplyr::mutate(
      weighted_dwelling_count = cluster_support
    )

  weighted_dwelling_count_r <- terra::rasterize(
    terra::vect(dwelling_points_weighted),
    template_r,
    field = "weighted_dwelling_count",
    background = 0,
    fun = "sum"
  )
  names(weighted_dwelling_count_r) <- "weighted_dwelling_count"

  weighted_dwelling_count_50m_r <- focal_sum_circle(weighted_dwelling_count_r, 50)
  names(weighted_dwelling_count_50m_r) <- "weighted_dwelling_count_50m"

  local_surveyed_50m_r <- local_surveyed_area_rasters[["50"]]
  weighted_density_raw_50m_r <- (weighted_dwelling_count_50m_r / terra::ifel(local_surveyed_50m_r < 1, 1, local_surveyed_50m_r)) * 10000
  names(weighted_density_raw_50m_r) <- "supported_density_raw_50m_ha"

  max_density_value <- terra::global(weighted_density_raw_50m_r, "max", na.rm = TRUE)[1, 1]

  if (!is.finite(max_density_value) || max_density_value <= 0) {
    supported_density_score_50m_r <- weighted_density_raw_50m_r
    supported_density_score_50m_r[] <- 0
  } else {
    supported_density_score_50m_r <- weighted_density_raw_50m_r / max_density_value
  }

  supported_density_score_50m_r <- clamp01_raster(supported_density_score_50m_r)
  names(supported_density_score_50m_r) <- "supported_density_score_50m"

  effective_open_no_data_score_100m_r <-
    open_no_data_score_100m_r *
    supported_cluster_proximity_score_r *
    no_data_flag_r

  effective_open_no_data_score_100m_r <- clamp01_raster(effective_open_no_data_score_100m_r)
  names(effective_open_no_data_score_100m_r) <- "effective_open_no_data_score_100m"

  isolated_dwelling_signal_r <- template_r
  isolated_dwelling_signal_r[] <- 0
  names(isolated_dwelling_signal_r) <- "isolated_dwelling_signal"

  isolated_groups <- group_geometries_final |>
    dplyr::filter(isolated_dwelling_weight > 0)

  if (nrow(isolated_groups) > 0) {
    for (i in seq_len(nrow(isolated_groups))) {
      g <- isolated_groups[i, ]

      isolated_seed_r <- terra::rasterize(
        terra::vect(g),
        template_r,
        field = 1,
        background = NA,
        touches = TRUE
      )

      isolated_dist_r <- terra::distance(isolated_seed_r)
      isolated_score_r <- g$isolated_dwelling_weight * exp(-isolated_dist_r / isolated_distance_decay_m)
      isolated_score_r[is.na(isolated_score_r)] <- 0

      isolated_dwelling_signal_r <- terra::max(
        isolated_dwelling_signal_r,
        isolated_score_r,
        na.rm = TRUE
      )
    }
  }

  isolated_dwelling_signal_r <- clamp01_raster(isolated_dwelling_signal_r)
  names(isolated_dwelling_signal_r) <- "isolated_dwelling_signal"

  safe_global(supported_cluster_proximity_score_r, c("min", "max", "mean"), "supported_cluster_proximity_score")
  safe_global(supported_density_score_50m_r, c("min", "max", "mean"), "supported_density_score_50m")
  safe_global(effective_open_no_data_score_100m_r, c("min", "max", "mean"), "effective_open_no_data_score_100m")
  safe_global(isolated_dwelling_signal_r, c("min", "max", "mean"), "isolated_dwelling_signal")
}
```

## build-final-continuity-score

**目的**：密集集落の継続可能性を連続値スコアとして統合する。  
**達成指標**：`cluster_continuity_score_no_data_only_r` が作成され、単独点ではなく支持された密集クラスターの近傍が主に高評価となる。

```{r build-final-continuity-score}
if (!proceed_to_final_model) {
  message("proceed_to_final_model = FALSE のため、final score の作成をスキップします。")
} else {
  w_cluster_proximity <- 0.35
  w_supported_density <- 0.30
  w_effective_open_no_data <- 0.20
  w_absence_penalty <- 0.35

  final_score_weights <- tibble::tibble(
    component = c(
      "supported_cluster_proximity_score",
      "supported_density_score_50m",
      "effective_open_no_data_score_100m",
      "absence_penalty_50m"
    ),
    weight = c(
      w_cluster_proximity,
      w_supported_density,
      w_effective_open_no_data,
      -w_absence_penalty
    ),
    interpretation = c(
      "孤立度の低い密集クラスターへの近接性",
      "cluster_supportで補正した50m住居密度",
      "密集クラスター近傍で未調査域へ開く度合い",
      "周辺50m内の調査済み非検出による減点"
    )
  )

  cluster_continuity_score_all_cells_r <-
    w_cluster_proximity * supported_cluster_proximity_score_r +
    w_supported_density * supported_density_score_50m_r +
    w_effective_open_no_data * effective_open_no_data_score_100m_r -
    w_absence_penalty * absence_penalty_50m_r

  cluster_continuity_score_all_cells_r <- clamp01_raster(cluster_continuity_score_all_cells_r)
  names(cluster_continuity_score_all_cells_r) <- "cluster_continuity_score_all_cells"

  cluster_continuity_score_no_data_only_r <- terra::ifel(
    no_data_flag_r == 1,
    cluster_continuity_score_all_cells_r,
    NA_real_
  )
  names(cluster_continuity_score_no_data_only_r) <- "cluster_continuity_score_no_data_only"

  final_components_stack <- c(
    supported_cluster_proximity_score_r,
    supported_density_score_50m_r,
    effective_open_no_data_score_100m_r,
    absence_penalty_50m_r,
    cluster_continuity_score_all_cells_r,
    cluster_continuity_score_no_data_only_r,
    isolated_dwelling_signal_r
  )

  names(final_components_stack) <- c(
    "supported_cluster_proximity_score",
    "supported_density_score_50m",
    "effective_open_no_data_score_100m",
    "absence_penalty_50m",
    "cluster_continuity_score_all_cells",
    "cluster_continuity_score_no_data_only",
    "isolated_dwelling_signal"
  )

  safe_global(cluster_continuity_score_all_cells_r, c("min", "max", "mean"), "cluster_continuity_score_all_cells")
  safe_global(cluster_continuity_score_no_data_only_r, c("min", "max", "mean"), "cluster_continuity_score_no_data_only")

  readr::write_csv(
    final_score_weights,
    file.path(final_csv_dir, "final_score_weights.csv")
  )
}
```

## final-score-diagnostics-by-status

**目的**：presence / absence / no_data別に最終スコアの分布を診断する。  
**達成指標**：absenceで高スコアが過度に残っていないか、no_dataの高値域が妥当かを確認できる。

```{r final-score-diagnostics-by-status}
if (!proceed_to_final_model) {
  message("proceed_to_final_model = FALSE のため、final diagnostics をスキップします。")
} else {
  grid10_points <- sf::st_point_on_surface(grid10)

  final_score_values <- terra::extract(
    c(cluster_continuity_score_all_cells_r, isolated_dwelling_signal_r),
    terra::vect(grid10_points),
    ID = FALSE
  ) |>
    tibble::as_tibble()

  names(final_score_values) <- c(
    "cluster_continuity_score_all_cells",
    "isolated_dwelling_signal"
  )

  grid10_final_scores <- dplyr::bind_cols(
    grid10,
    final_score_values
  )

  final_score_diagnostics_by_status <- grid10_final_scores |>
    sf::st_drop_geometry() |>
    dplyr::group_by(cell_status) |>
    dplyr::summarise(
      n = dplyr::n(),
      continuity_min = min(cluster_continuity_score_all_cells, na.rm = TRUE),
      continuity_q25 = stats::quantile(cluster_continuity_score_all_cells, 0.25, na.rm = TRUE),
      continuity_med = median(cluster_continuity_score_all_cells, na.rm = TRUE),
      continuity_q75 = stats::quantile(cluster_continuity_score_all_cells, 0.75, na.rm = TRUE),
      continuity_q95 = stats::quantile(cluster_continuity_score_all_cells, 0.95, na.rm = TRUE),
      continuity_q99 = stats::quantile(cluster_continuity_score_all_cells, 0.99, na.rm = TRUE),
      continuity_max = max(cluster_continuity_score_all_cells, na.rm = TRUE),
      isolated_signal_med = median(isolated_dwelling_signal, na.rm = TRUE),
      isolated_signal_max = max(isolated_dwelling_signal, na.rm = TRUE),
      .groups = "drop"
    )

  print(final_score_diagnostics_by_status)

  readr::write_csv(
    final_score_diagnostics_by_status,
    file.path(final_csv_dir, "final_score_diagnostics_by_cell_status.csv")
  )
}
```

## export-final-rasters

**目的**：QGIS表示用の最終ラスタと構成要素ラスタをGeoTIFFで出力する。  
**達成指標**：連続値の `cluster_continuity_score_no_data_only.tif` と診断用成分ラスタが作成される。

```{r export-final-rasters}
if (!proceed_to_final_model) {
  message("proceed_to_final_model = FALSE のため、final raster 出力をスキップします。")
} else {
  raster_outputs <- list(
    supported_cluster_proximity_score = supported_cluster_proximity_score_r,
    supported_density_score_50m = supported_density_score_50m_r,
    effective_open_no_data_score_100m = effective_open_no_data_score_100m_r,
    absence_penalty_50m = absence_penalty_50m_r,
    cluster_continuity_score_all_cells = cluster_continuity_score_all_cells_r,
    cluster_continuity_score_no_data_only = cluster_continuity_score_no_data_only_r,
    isolated_dwelling_signal = isolated_dwelling_signal_r
  )

  for (nm in names(raster_outputs)) {
    r <- raster_outputs[[nm]]
    names(r) <- nm

    terra::writeRaster(
      r,
      file.path(final_raster_dir, paste0(nm, ".tif")),
      overwrite = TRUE,
      gdal = c("COMPRESS=LZW")
    )
  }

  terra::writeRaster(
    final_components_stack,
    file.path(final_raster_dir, "final_supported_model_components.tif"),
    overwrite = TRUE,
    gdal = c("COMPRESS=LZW")
  )

  cat("final raster outputs:\n")
  print(list.files(final_raster_dir, pattern = "\\.tif$", full.names = TRUE))
}
```

## export-final-gpkg

**目的**：最終成果と中間検証レイヤをGeoPackageにまとめる。  
**達成指標**：`final/gpkg/supported_autocorrelation_outputs.gpkg` に `interim_` と `final_` レイヤが格納される。

```{r export-final-gpkg}
if (!proceed_to_final_model) {
  message("proceed_to_final_model = FALSE のため、final gpkg 出力をスキップします。中間検証レイヤは build-interim-cluster-layers で既に出力済みです。")
} else {
  if (file.exists(final_gpkg)) {
    unlink(final_gpkg)
  }

  write_gpkg_layer_safe(
    dwelling_points_grouped,
    final_gpkg,
    "interim_dwelling_points_grouped"
  )

  write_gpkg_layer_safe(
    group_geometries_interim,
    final_gpkg,
    "interim_group_geometries"
  )

  write_gpkg_layer_safe(
    dwelling_points_final,
    final_gpkg,
    "final_dwelling_points_with_support"
  )

  write_gpkg_layer_safe(
    group_geometries_final,
    final_gpkg,
    "final_group_isolation_support"
  )

  final_grid_extract_points <- sf::st_point_on_surface(grid10)

  final_grid_values <- terra::extract(
    c(
      cluster_continuity_score_no_data_only_r,
      cluster_continuity_score_all_cells_r,
      isolated_dwelling_signal_r
    ),
    terra::vect(final_grid_extract_points),
    ID = FALSE
  ) |>
    tibble::as_tibble()

  names(final_grid_values) <- c(
    "cluster_continuity_score_no_data_only",
    "cluster_continuity_score_all_cells",
    "isolated_dwelling_signal"
  )

  final_score_grid <- dplyr::bind_cols(
    grid10,
    final_grid_values
  )

  final_score_grid_no_data <- final_score_grid |>
    dplyr::filter(
      cell_status == "no_data",
      !is.na(cluster_continuity_score_no_data_only)
    )

  write_gpkg_layer_safe(
    final_score_grid_no_data,
    final_gpkg,
    "final_cluster_continuity_grid_no_data"
  )

  high_score_threshold <- stats::quantile(
    final_score_grid_no_data$cluster_continuity_score_no_data_only,
    0.95,
    na.rm = TRUE
  )

  final_score_grid_no_data_high <- final_score_grid_no_data |>
    dplyr::filter(
      cluster_continuity_score_no_data_only >= high_score_threshold
    )

  write_gpkg_layer_safe(
    final_score_grid_no_data_high,
    final_gpkg,
    "final_cluster_continuity_grid_no_data_top5pct"
  )

  cat("final gpkg:", final_gpkg, "\n")
}
```

## final-summaries

**目的**：最終出力のCSV要約を作成する。  
**達成指標**：パラメータ、群別孤立度・support、スコア分布のCSVが `final/csv` に出力される。

```{r final-summaries}
if (!proceed_to_final_model) {
  message("proceed_to_final_model = FALSE のため、final summaries をスキップします。")
} else {
  final_parameters <- tibble::tibble(
    selected_eps_m = selected_eps_m,
    selected_min_pts = selected_min_pts,
    dense_cluster_min_n = dense_cluster_min_n,
    small_cluster_max_n = small_cluster_max_n,
    selected_d_adj_m = selected_d_adj_m,
    isolation_ring_inner_m = isolation_ring_inner_m,
    isolation_ring_outer_m = isolation_ring_outer_m,
    min_surveyed_ring_coverage = min_surveyed_ring_coverage,
    support_distance_decay_m = support_distance_decay_m,
    isolated_distance_decay_m = isolated_distance_decay_m
  )

  readr::write_csv(
    final_parameters,
    file.path(final_csv_dir, "final_parameters_used.csv")
  )

  final_output_manifest <- tibble::tibble(
    output_type = c(
      "raster",
      "raster",
      "raster",
      "raster",
      "gpkg",
      "csv"
    ),
    path = c(
      file.path(final_raster_dir, "cluster_continuity_score_no_data_only.tif"),
      file.path(final_raster_dir, "cluster_continuity_score_all_cells.tif"),
      file.path(final_raster_dir, "isolated_dwelling_signal.tif"),
      file.path(final_raster_dir, "final_supported_model_components.tif"),
      final_gpkg,
      final_csv_dir
    ),
    interpretation = c(
      "主成果。未調査域に限定した密集集落継続可能性の連続値スコア。",
      "診断用。presence/absence/no_dataすべてに連続スコアを保持。",
      "補助成果。単独・孤立的住居シグナル。",
      "構成成分を含むマルチバンドGeoTIFF。",
      "中間検証レイヤと最終ベクタ成果を格納。",
      "パラメータ、評価表、スコア要約を格納。"
    )
  )

  readr::write_csv(
    final_output_manifest,
    file.path(final_csv_dir, "final_output_manifest.csv")
  )

  print(final_parameters)
  print(final_output_manifest)
}
```
