---
title: "Structure Autocorrelation Model: Directional Presence-Absence-NoData Propagation"
author: "Atsushi NOGUCHI / ChatGPT"
date: "`r Sys.Date()`"
output:
  html_document:
    toc: true
    toc_depth: 3
    number_sections: true
---

# 目的と基本方針

このRmdは、縄文住居跡の既知分布から、未調査範囲へ構造的に連続する可能性を評価する自己相関モデルである。DEM等の地形情報は使用せず、住居点、調査区、調査済み非検出範囲、未調査範囲のみを用いる。

本版では、手動ゲートを設けず、`interim` と `final` を一括して再生成する。最終モデルは、presenceの自己相関強度、no_dataへの開口方向、absenceの広さ・連続性による遮断を、累積コスト型の距離減衰に統合する。

中心的な設計原理は以下である。

1. presence / macro cluster が no_data に接する方向だけを positive source とする。
2. absence は局所的な掛け算減衰ではなく、source から no_data へ向かう累積コストとして扱う。
3. absence の効果は、absence領域の広さ・連続性と source strength の比較で決まる。
4. 累積コストを用いるため、一度低下した positive score が外周で再上昇する双峰的ピークを避ける。

# 01. setup

**目的**：解析に必要なパッケージと共通関数を準備する。

```{r c01_setup, eval=TRUE, message=FALSE, warning=FALSE}
required_pkgs <- c(
  "sf", "terra", "dplyr", "tidyr", "purrr", "tibble",
  "readr", "ggplot2", "dbscan"
)

missing_pkgs <- required_pkgs[
  !vapply(required_pkgs, requireNamespace, logical(1), quietly = TRUE)
]

if (length(missing_pkgs) > 0) {
  stop(
    "以下のパッケージをインストールしてください: ",
    paste(missing_pkgs, collapse = ", ")
  )
}

suppressPackageStartupMessages({
  library(sf)
  library(terra)
  library(dplyr)
  library(tidyr)
  library(purrr)
  library(tibble)
  library(readr)
  library(ggplot2)
  library(dbscan)
})

sf::sf_use_s2(FALSE)

clamp01_numeric <- function(x) {
  pmin(pmax(x, 0), 1)
}

na0_raster <- function(r) {
  terra::ifel(is.na(r), 0, r)
}

scale01_raster <- function(r) {
  r_min <- terra::global(r, "min", na.rm = TRUE)[1, 1]
  r_max <- terra::global(r, "max", na.rm = TRUE)[1, 1]

  if (!is.finite(r_min) || !is.finite(r_max) || abs(r_max - r_min) < 1e-12) {
    out <- r * 0
    names(out) <- names(r)
    return(out)
  }

  out <- (r - r_min) / (r_max - r_min)
  terra::clamp(out, lower = 0, upper = 1, values = TRUE)
}

make_circle_window <- function(r, radius_m) {
  res_xy <- terra::res(r)
  res_m <- mean(res_xy)
  n <- ceiling(radius_m / res_m)
  coords <- expand.grid(x = -n:n, y = -n:n)
  dist_m <- sqrt(coords$x^2 + coords$y^2) * res_m
  matrix(
    ifelse(dist_m <= radius_m, 1, 0),
    nrow = 2 * n + 1,
    ncol = 2 * n + 1,
    byrow = FALSE
  )
}

focal_sum_circle <- function(r, radius_m) {
  w <- make_circle_window(r, radius_m)
  terra::focal(
    r,
    w = w,
    fun = "sum",
    na.policy = "all",
    fillvalue = 0,
    na.rm = TRUE
  )
}

rasterize_grid_field <- function(grid_sf, field_name, template_r, background = NA_real_, touches = TRUE) {
  if (!field_name %in% names(grid_sf)) {
    stop("grid_sfにフィールドがありません: ", field_name)
  }

  out <- terra::rasterize(
    terra::vect(grid_sf),
    template_r,
    field = field_name,
    background = background,
    touches = touches
  )

  names(out) <- field_name
  out
}

write_gpkg_layer_safe <- function(x, dsn, layer) {
  if (is.null(x)) {
    message("スキップ: ", layer, " はNULLです。")
    return(invisible(NULL))
  }

  if (!inherits(x, "sf")) {
    stop("GPKGに書き出すオブジェクトがsfではありません: ", layer)
  }

  if (nrow(x) == 0) {
    message("スキップ: ", layer, " は0件です。")
    return(invisible(NULL))
  }

  x <- sf::st_make_valid(x)
  sf::st_write(
    x,
    dsn = dsn,
    layer = layer,
    delete_layer = TRUE,
    quiet = TRUE
  )

  message("出力: ", layer, " / ", dsn)
  invisible(NULL)
}

focal_max_circle <- function(r, radius_m) {
  w <- make_circle_window(r, radius_m)
  terra::focal(
    r,
    w = w,
    fun = "max",
    na.policy = "all",
    fillvalue = 0,
    na.rm = TRUE
  )
}

raster_has_positive <- function(r) {
  x <- terra::global(r, "max", na.rm = TRUE)[1, 1]
  is.finite(x) && x > 0
}
```

# 02. paths

**目的**：入力データと出力先フォルダを定義する。

```{r c02_paths, eval=TRUE}
raw_dir <- "data_raw"

results_dir <- "auto-cor-results"
interim_dir <- file.path(results_dir, "interim")
final_dir <- file.path(results_dir, "final")

interim_csv_dir <- file.path(interim_dir, "csv")
interim_raster_dir <- file.path(interim_dir, "raster")
final_csv_dir <- file.path(final_dir, "csv")
final_raster_dir <- file.path(final_dir, "raster")
final_gpkg_dir <- file.path(final_dir, "gpkg")

for (d in c(
  raw_dir,
  results_dir,
  interim_dir,
  final_dir,
  interim_csv_dir,
  interim_raster_dir,
  final_csv_dir,
  final_raster_dir,
  final_gpkg_dir
)) {
  dir.create(d, showWarnings = FALSE, recursive = TRUE)
}

gpkg_path <- file.path(raw_dir, "Kokubunji_Jomon.gpkg")
raw_gpkg_url <- "https://raw.githubusercontent.com/kotdijian/KJomonSitePrediction/main/Kokubunji_Jomon.gpkg"
final_gpkg <- file.path(final_gpkg_dir, "supported_autocorrelation_outputs.gpkg")

cat("results_dir:", results_dir, "\n")
cat("interim_dir:", interim_dir, "\n")
cat("final_dir:", final_dir, "\n")
cat("final_gpkg:", final_gpkg, "\n")
```

# 03. analysis-parameters

**目的**：解析パラメータを設定し、記録用テーブルとして出力する。
**方針*：**
  - absenceは一律の絶対壁ではなく、internal / external に分けて扱う。
  - external absence は強い方向遮断として扱う。
  - internal macro absence は集落内部空白として弱コストまたは通過可とする。

```{r c03_analysis_parameters, eval=TRUE}

grid_cell_size_m <- 10
surveyed_ratio_min_for_absence <- 0.25

small_cluster_max_n <- 2
dense_cluster_min_n <- 5

# source strength
source_density_radius_m <- 50
source_strength_power <- 1.5
source_range_bonus <- 0.5
source_min_strength <- 0.05

# opening
opening_neighbor_radius_m <- 15

# distance decay
base_range_min_m <- 80
base_range_adj_multiplier <- 3
decay_power <- 2

# absence barrier
absence_evidence_radius_m <- 50
absence_continuity_radius_m <- 80

# external absence の周辺no_dataに与えるshadow幅
absence_shadow_radius_m <- 60

# macro cluster内部のabsenceをinternal void側に寄せるための許容幅
internal_absence_buffer_m <- 10

# barrier strength 合成重み
absence_evidence_weight <- 0.45
absence_continuity_weight <- 0.30
absence_shadow_weight <- 0.25

# internal macro absence は弱いbarrierに留める
internal_absence_barrier_strength <- 0.15

# external absence は通過不可にする
external_absence_hard_barrier <- TRUE

# propagation cost
barrier_strength_power <- 1.50
barrier_cost_multiplier <- 18

# source strengthによるbarrier緩和は弱くする
barrier_vs_source_scale <- 1.0

# source strengthが低い場合の最小到達距離比
min_range_modifier <- 0.10

max_normalized_cost <- 1.0
directional_neighbor_mode <- "queen_8"
monotonic_decay_enforce <- TRUE

# 人工改変地：
# GSI人工地形分類から、道路・鉄道・造成等により
# 今後の確認が困難な no_data を抽出する。
# negative evidence ではなく、通過可能な高cost領域として扱う。
artificial_landform_layer <- "gsi_landform_artificial"
artificial_landform_code <- 11001

# 10mセル内に人工改変地がこの割合以上含まれる場合、
# modified unavailable no_data として扱う。
artificial_modified_min_cell_ratio <- 0.05

# 人工改変地を通過する際の追加cost倍率。
# 1なら通常no_dataと同じ、2〜5で通過しにくくなる。
artificial_modified_cost_multiplier <- 3

format_param_value <- function(x) {
  if (is.null(x) || length(x) == 0) {
    return(NA_character_)
  }

  if (is.logical(x)) {
    return(as.character(x))
  }

  if (is.numeric(x)) {
    return(format(x, trim = TRUE, scientific = FALSE))
  }

  as.character(x)
}

analysis_parameter_table <- tibble::tribble(
  ~group, ~parameter, ~value, ~meaning,
  "basic", "grid_cell_size_m", format_param_value(grid_cell_size_m), "解析グリッド解像度",
  "basic", "surveyed_ratio_min_for_absence", format_param_value(surveyed_ratio_min_for_absence), "absenceセル判定に必要な最小調査済み面積比",

  "cluster", "small_cluster_max_n", format_param_value(small_cluster_max_n), "小規模・孤立候補とする最大住居数",
  "cluster", "dense_cluster_min_n", format_param_value(dense_cluster_min_n), "密集cluster候補とする最小住居数",

  "source_strength", "source_density_radius_m", format_param_value(source_density_radius_m), "presence自己相関・局所密度の評価半径",
  "source_strength", "source_strength_power", format_param_value(source_strength_power), "source strengthの非線形強調",
  "source_strength", "source_range_bonus", format_param_value(source_range_bonus), "source strengthによる到達距離の増分",
  "source_strength", "source_min_strength", format_param_value(source_min_strength), "伝播source strengthの下限",

  "opening", "opening_neighbor_radius_m", format_param_value(opening_neighbor_radius_m), "no_dataに接するsource境界の判定半径",

  "distance_decay", "base_range_min_m", format_param_value(base_range_min_m), "positive値の最小基本到達距離",
  "distance_decay", "base_range_adj_multiplier", format_param_value(base_range_adj_multiplier), "selected_d_adj_mに対する到達距離倍率",
  "distance_decay", "decay_power", format_param_value(decay_power), "距離減衰曲線の指数",

  "absence_barrier", "absence_evidence_radius_m", format_param_value(absence_evidence_radius_m), "absence evidenceの局所評価半径",
  "absence_barrier", "absence_continuity_radius_m", format_param_value(absence_continuity_radius_m), "absence領域の広さ・連続性評価半径",
  "absence_barrier", "absence_shadow_radius_m", format_param_value(absence_shadow_radius_m), "external absence周辺no_dataに与えるshadow幅",
  "absence_barrier", "internal_absence_buffer_m", format_param_value(internal_absence_buffer_m), "macro cluster内部absence判定の許容幅",
  "absence_barrier", "absence_evidence_weight", format_param_value(absence_evidence_weight), "barrier strengthにおけるabsence evidence重み",
  "absence_barrier", "absence_continuity_weight", format_param_value(absence_continuity_weight), "barrier strengthにおけるabsence連続性重み",
  "absence_barrier", "absence_shadow_weight", format_param_value(absence_shadow_weight), "barrier strengthにおけるabsence shadow重み",
  "absence_barrier", "internal_absence_barrier_strength", format_param_value(internal_absence_barrier_strength), "internal macro absenceに与える弱barrier",
  "absence_barrier", "external_absence_hard_barrier", format_param_value(external_absence_hard_barrier), "external absenceを通過不可とするか",
  "absence_barrier", "barrier_strength_power", format_param_value(barrier_strength_power), "absence遮断の非線形強調",
  "absence_barrier", "barrier_cost_multiplier", format_param_value(barrier_cost_multiplier), "barrier strengthを累積コストへ変換する倍率",

  "source_barrier_comparison", "barrier_vs_source_scale", format_param_value(barrier_vs_source_scale), "source strengthによるbarrier緩和尺度",
  "source_barrier_comparison", "min_range_modifier", format_param_value(min_range_modifier), "source strengthが低い場合の最小到達距離比",

  "modern_disturbance", "artificial_landform_layer", format_param_value(artificial_landform_layer), "人工改変地を取得するGPKGレイヤ",
  "modern_disturbance", "artificial_landform_code", format_param_value(artificial_landform_code), "人工改変地として扱うGSI人工地形分類code",
  "modern_disturbance", "artificial_modified_min_cell_ratio", format_param_value(artificial_modified_min_cell_ratio), "人工改変地セル判定の最小面積比",
  "modern_disturbance", "artificial_modified_cost_multiplier", format_param_value(artificial_modified_cost_multiplier), "人工改変地通過時の追加cost倍率",
  
  "propagation", "max_normalized_cost", format_param_value(max_normalized_cost), "この値を超える伝播を停止する正規化コスト",
  "propagation", "directional_neighbor_mode", format_param_value(directional_neighbor_mode), "伝播近傍設定",
  "propagation", "monotonic_decay_enforce", format_param_value(monotonic_decay_enforce), "累積コストにより外周再上昇を防ぐ"
)

print(analysis_parameter_table)
```

# 04. download-data

**目的**：必要な入力GPKGがローカルにない場合に取得する。

```{r c04_download_data, eval=TRUE}
if (!file.exists(gpkg_path)) {
  cat("GPKGをダウンロードします。\n")
  utils::download.file(
    raw_gpkg_url,
    gpkg_path,
    mode = "wb",
    quiet = FALSE
  )
}

if (!file.exists(gpkg_path)) {
  stop("GPKGが見つかりません: ", gpkg_path)
}

file.info(gpkg_path)
```

# 05. read-data

**目的**：GPKGから住居点、調査区、市域ポリゴンを読み込む。

```{r c05_read_data, eval=TRUE}
gpkg_layers <- sf::st_layers(gpkg_path)$name

print(gpkg_layers)

required_layers <- c(
  "jdwelling_point",
  "trench_polygon",
  "kokubunji_city_boundary"
)

missing_layers <- setdiff(required_layers, gpkg_layers)

if (length(missing_layers) > 0) {
  stop("GPKGに必要レイヤがありません: ", paste(missing_layers, collapse = ", "))
}

dwelling_points <- sf::st_read(
  gpkg_path,
  layer = "jdwelling_point",
  quiet = TRUE
) |>
  sf::st_make_valid()

trench_polygon <- sf::st_read(
  gpkg_path,
  layer = "trench_polygon",
  quiet = TRUE
) |>
  sf::st_make_valid()

city_boundary <- sf::st_read(
  gpkg_path,
  layer = "kokubunji_city_boundary",
  quiet = TRUE
) |>
  sf::st_make_valid()

analysis_crs <- sf::st_crs(city_boundary)

if (is.na(analysis_crs)) {
  stop("city_boundary のCRSが未定義です。")
}

dwelling_points <- sf::st_transform(dwelling_points, analysis_crs)
trench_polygon <- sf::st_transform(trench_polygon, analysis_crs)
city_boundary <- sf::st_transform(city_boundary, analysis_crs)

city_boundary <- sf::st_sf(
  city_id = 1L,
  geometry = sf::st_union(sf::st_geometry(city_boundary)),
  crs = analysis_crs
) |>
  sf::st_make_valid()

dwelling_points <- dwelling_points |>
  dplyr::mutate(dwelling_id = dplyr::row_number())

# ------------------------------------------------------------
# GSI人工地形分類から人工改変地を読み込む。
# code == artificial_landform_code を、
# score出力対象外・通過可能高cost領域として使う。
# ------------------------------------------------------------

empty_artificial_modified_land <- function(crs_obj) {
  sf::st_sf(
    code = integer(0),
    code_chr = character(0),
    artificial_modified = integer(0),
    geometry = sf::st_sfc(crs = crs_obj)
  )
}

if (!exists("artificial_landform_layer")) {
  artificial_landform_layer <- "gsi_landform_artificial"
}

if (!exists("artificial_landform_code")) {
  artificial_landform_code <- 11001
}

if (artificial_landform_layer %in% gpkg_layers) {
  gsi_landform_artificial <- sf::st_read(
    gpkg_path,
    layer = artificial_landform_layer,
    quiet = TRUE
  ) |>
    sf::st_make_valid() |>
    sf::st_transform(analysis_crs)

  if (!"code" %in% names(gsi_landform_artificial)) {
    stop(
      artificial_landform_layer,
      " に code フィールドがありません。"
    )
  }

  artificial_modified_land <- gsi_landform_artificial |>
    dplyr::mutate(
      code_chr = as.character(.data$code)
    ) |>
    dplyr::filter(
      code_chr == as.character(artificial_landform_code)
    ) |>
    dplyr::mutate(
      artificial_modified = 1L
    )

  if (nrow(artificial_modified_land) == 0) {
    warning(
      artificial_landform_layer,
      " に code == ",
      artificial_landform_code,
      " の地物がありません。人工改変地は0件として処理します。"
    )

    artificial_modified_land <- empty_artificial_modified_land(analysis_crs)
  }
} else {
  warning(
    artificial_landform_layer,
    " がGPKGにありません。人工改変地は0件として処理します。"
  )

  artificial_modified_land <- empty_artificial_modified_land(analysis_crs)
}

cat("dwelling points:", nrow(dwelling_points), "\n")
cat("trench polygons:", nrow(trench_polygon), "\n")
cat("city boundary features:", nrow(city_boundary), "\n")
cat("artificial modified land features:", nrow(artificial_modified_land), "\n")
```

# 06. create-analysis-grid

**目的**：市域内に10mグリッドとラスタテンプレートを作成する。

```{r c06_create_analysis_grid, eval=TRUE}
city_bbox <- sf::st_bbox(city_boundary)

template_r <- terra::rast(
  xmin = as.numeric(city_bbox["xmin"]),
  xmax = as.numeric(city_bbox["xmax"]),
  ymin = as.numeric(city_bbox["ymin"]),
  ymax = as.numeric(city_bbox["ymax"]),
  resolution = grid_cell_size_m,
  crs = sf::st_crs(city_boundary)$wkt
)

city_mask_r <- terra::rasterize(
  terra::vect(city_boundary),
  template_r,
  field = 1,
  background = NA,
  touches = TRUE
)

cell_id_r <- terra::init(city_mask_r, "cell")
cell_id_r <- terra::mask(cell_id_r, city_mask_r)
names(cell_id_r) <- "raster_cell_id"

grid10 <- terra::as.polygons(
  cell_id_r,
  values = TRUE,
  na.rm = TRUE,
  dissolve = FALSE
) |>
  sf::st_as_sf() |>
  sf::st_make_valid() |>
  dplyr::rename(raster_cell_id = 1) |>
  dplyr::mutate(
    grid_id = dplyr::row_number()
  )

grid10$cell_area_m2 <- as.numeric(sf::st_area(sf::st_geometry(grid10)))

grid10 <- grid10 |>
  dplyr::select(grid_id, raster_cell_id, cell_area_m2)

cat("grid cells:", nrow(grid10), "\n")
summary(grid10$cell_area_m2)
```

# 07. assign-grid-response

**目的**：各10mセルにpresence、absence、no_dataを付与する。

```{r c07_assign_grid_response, eval=TRUE}
surveyed_union <- sf::st_sf(
  surveyed_dummy = 1L,
  geometry = sf::st_union(sf::st_geometry(trench_polygon)),
  crs = sf::st_crs(grid10)
) |>
  sf::st_make_valid()

# 住居点をセルに結合する。
dwelling_join <- sf::st_join(
  dwelling_points |>
    dplyr::select(dwelling_id),
  grid10 |>
    dplyr::select(grid_id),
  join = sf::st_within,
  left = FALSE
)

dwelling_presence_by_grid <- dwelling_join |>
  sf::st_drop_geometry() |>
  dplyr::count(grid_id, name = "dwelling_count")

# 調査区とセルの交差面積を求める。
survey_inter <- suppressWarnings(
  sf::st_intersection(
    grid10 |>
      dplyr::select(grid_id, cell_area_m2),
    surveyed_union
  )
)

if (nrow(survey_inter) > 0) {
  survey_inter$survey_intersection_area_m2 <- as.numeric(
    sf::st_area(sf::st_geometry(survey_inter))
  )

  surveyed_area_by_grid <- survey_inter |>
    sf::st_drop_geometry() |>
    dplyr::group_by(grid_id) |>
    dplyr::summarise(
      surveyed_area_m2 = sum(survey_intersection_area_m2, na.rm = TRUE),
      .groups = "drop"
    )
} else {
  surveyed_area_by_grid <- tibble::tibble(
    grid_id = integer(0),
    surveyed_area_m2 = numeric(0)
  )
}

grid10 <- grid10 |>
  dplyr::left_join(dwelling_presence_by_grid, by = "grid_id") |>
  dplyr::left_join(surveyed_area_by_grid, by = "grid_id") |>
  dplyr::mutate(
    dwelling_count = tidyr::replace_na(dwelling_count, 0L),
    surveyed_area_m2 = tidyr::replace_na(surveyed_area_m2, 0),
    surveyed_ratio = clamp01_numeric(surveyed_area_m2 / cell_area_m2),
    response = dplyr::case_when(
      dwelling_count > 0 ~ 1L,
      surveyed_ratio >= surveyed_ratio_min_for_absence ~ 0L,
      TRUE ~ NA_integer_
    ),
    cell_status = dplyr::case_when(
      !is.na(response) & response == 1L ~ "presence",
      !is.na(response) & response == 0L ~ "absence",
      is.na(response) ~ "no_data",
      TRUE ~ "unknown"
    )
  )

grid_response_summary <- grid10 |>
  sf::st_drop_geometry() |>
  dplyr::count(cell_status, name = "n_cells")

print(grid_response_summary)

readr::write_csv(
  grid_response_summary,
  file.path(interim_csv_dir, "interim_grid_response_summary.csv")
)
```

# 08. rasterize-status-layers

**目的**：presence、absence、no_data、surveyed areaをラスタ化する。

```{r c08_rasterize_status_layers, eval=TRUE}
grid10_status <- grid10 |>
  dplyr::mutate(
    presence_flag = dplyr::if_else(cell_status == "presence", 1, 0),
    absence_flag = dplyr::if_else(cell_status == "absence", 1, 0),
    no_data_flag = dplyr::if_else(cell_status == "no_data", 1, 0),
    city_area_m2 = cell_area_m2,
    presence_area_m2 = dplyr::if_else(cell_status == "presence", surveyed_area_m2, 0),
    absence_area_m2 = dplyr::if_else(cell_status == "absence", surveyed_area_m2, 0),
    no_data_area_m2 = dplyr::if_else(cell_status == "no_data", cell_area_m2, 0),
    response_code = dplyr::case_when(
      cell_status == "presence" ~ 1,
      cell_status == "absence" ~ 0,
      cell_status == "no_data" ~ -1,
      TRUE ~ NA_real_
    )
  )

presence_binary_r <- rasterize_grid_field(grid10_status, "presence_flag", template_r, background = 0)
absence_binary_r <- rasterize_grid_field(grid10_status, "absence_flag", template_r, background = 0)
no_data_binary_r <- rasterize_grid_field(grid10_status, "no_data_flag", template_r, background = 0)

presence_area_r <- rasterize_grid_field(grid10_status, "presence_area_m2", template_r, background = 0)
absence_area_r <- rasterize_grid_field(grid10_status, "absence_area_m2", template_r, background = 0)
no_data_area_r <- rasterize_grid_field(grid10_status, "no_data_area_m2", template_r, background = 0)
surveyed_area_r <- rasterize_grid_field(grid10_status, "surveyed_area_m2", template_r, background = 0)
city_area_r <- rasterize_grid_field(grid10_status, "city_area_m2", template_r, background = 0)
response_code_r <- rasterize_grid_field(grid10_status, "response_code", template_r, background = NA_real_)

names(presence_binary_r) <- "presence_binary"
names(absence_binary_r) <- "absence_binary"
names(no_data_binary_r) <- "no_data_binary"
names(presence_area_r) <- "presence_area_m2"
names(absence_area_r) <- "absence_area_m2"
names(no_data_area_r) <- "no_data_area_m2"
names(surveyed_area_r) <- "surveyed_area_m2"
names(city_area_r) <- "city_area_m2"
names(response_code_r) <- "response_code"

cat("presence cells:", sum(grid10_status$presence_flag), "\n")
cat("absence cells:", sum(grid10_status$absence_flag), "\n")
cat("no_data cells:", sum(grid10_status$no_data_flag), "\n")
```

```{r c05_read_data, eval=TRUE}
gpkg_layers <- sf::st_layers(gpkg_path)$name

print(gpkg_layers)

required_layers <- c(
  "jdwelling_point",
  "trench_polygon",
  "kokubunji_city_boundary"
)

missing_layers <- setdiff(required_layers, gpkg_layers)

if (length(missing_layers) > 0) {
  stop("GPKGに必要レイヤがありません: ", paste(missing_layers, collapse = ", "))
}

dwelling_points <- sf::st_read(
  gpkg_path,
  layer = "jdwelling_point",
  quiet = TRUE
) |>
  sf::st_make_valid()

trench_polygon <- sf::st_read(
  gpkg_path,
  layer = "trench_polygon",
  quiet = TRUE
) |>
  sf::st_make_valid()

city_boundary <- sf::st_read(
  gpkg_path,
  layer = "kokubunji_city_boundary",
  quiet = TRUE
) |>
  sf::st_make_valid()

analysis_crs <- sf::st_crs(city_boundary)

if (is.na(analysis_crs)) {
  stop("city_boundary のCRSが未定義です。")
}

dwelling_points <- sf::st_transform(dwelling_points, analysis_crs)
trench_polygon <- sf::st_transform(trench_polygon, analysis_crs)
city_boundary <- sf::st_transform(city_boundary, analysis_crs)

city_boundary <- sf::st_sf(
  city_id = 1L,
  geometry = sf::st_union(sf::st_geometry(city_boundary)),
  crs = analysis_crs
) |>
  sf::st_make_valid()

dwelling_points <- dwelling_points |>
  dplyr::mutate(dwelling_id = dplyr::row_number())

# ------------------------------------------------------------
# GSI人工地形分類から人工改変地を読み込む。
# code == artificial_landform_code を、
# score出力対象外・通過可能高cost領域として使う。
# ------------------------------------------------------------

empty_artificial_modified_land <- function(crs_obj) {
  sf::st_sf(
    code = integer(0),
    code_chr = character(0),
    artificial_modified = integer(0),
    geometry = sf::st_sfc(crs = crs_obj)
  )
}

if (!exists("artificial_landform_layer")) {
  artificial_landform_layer <- "gsi_landform_artificial"
}

if (!exists("artificial_landform_code")) {
  artificial_landform_code <- 11001
}

if (artificial_landform_layer %in% gpkg_layers) {
  gsi_landform_artificial <- sf::st_read(
    gpkg_path,
    layer = artificial_landform_layer,
    quiet = TRUE
  ) |>
    sf::st_make_valid() |>
    sf::st_transform(analysis_crs)

  if (!"code" %in% names(gsi_landform_artificial)) {
    stop(
      artificial_landform_layer,
      " に code フィールドがありません。"
    )
  }

  artificial_modified_land <- gsi_landform_artificial |>
    dplyr::mutate(
      code_chr = as.character(.data$code)
    ) |>
    dplyr::filter(
      code_chr == as.character(artificial_landform_code)
    ) |>
    dplyr::mutate(
      artificial_modified = 1L
    )

  if (nrow(artificial_modified_land) == 0) {
    warning(
      artificial_landform_layer,
      " に code == ",
      artificial_landform_code,
      " の地物がありません。人工改変地は0件として処理します。"
    )

    artificial_modified_land <- empty_artificial_modified_land(analysis_crs)
  }
} else {
  warning(
    artificial_landform_layer,
    " がGPKGにありません。人工改変地は0件として処理します。"
  )

  artificial_modified_land <- empty_artificial_modified_land(analysis_crs)
}

cat("dwelling points:", nrow(dwelling_points), "\n")
cat("trench polygons:", nrow(trench_polygon), "\n")
cat("city boundary features:", nrow(city_boundary), "\n")
cat("artificial modified land features:", nrow(artificial_modified_land), "\n")
```

# 08b. rasterize-artificial-modified-land

**目的**：GSI人工地形分類 code=11001 を、score対象外・通過可能高cost領域としてラスタ化する。

```{r c08b_rasterize_artificial_modified_land, eval=TRUE}
required_objects <- c(
  "grid10_status",
  "template_r",
  "artificial_modified_land",
  "no_data_binary_r"
)

missing_objects <- required_objects[
  !vapply(required_objects, exists, logical(1))
]

if (length(missing_objects) > 0) {
  stop("必要なオブジェクトが存在しません: ", paste(missing_objects, collapse = ", "))
}

if (!exists("artificial_modified_min_cell_ratio")) {
  artificial_modified_min_cell_ratio <- 0.05
}

if (!exists("artificial_modified_cost_multiplier")) {
  artificial_modified_cost_multiplier <- 3
}

if (nrow(artificial_modified_land) > 0) {
  artificial_modified_for_intersection <- artificial_modified_land |>
    dplyr::select(
      code,
      code_chr,
      artificial_modified
    ) |>
    sf::st_make_valid()

  artificial_modified_inter <- suppressWarnings(
    sf::st_intersection(
      grid10_status |>
        dplyr::select(
          grid_id,
          cell_area_m2
        ),
      artificial_modified_for_intersection
    )
  )

  if (nrow(artificial_modified_inter) > 0) {
    artificial_modified_inter$artificial_modified_intersection_area_m2 <-
      as.numeric(sf::st_area(sf::st_geometry(artificial_modified_inter)))

    artificial_modified_by_grid <- artificial_modified_inter |>
      sf::st_drop_geometry() |>
      dplyr::group_by(grid_id) |>
      dplyr::summarise(
        artificial_modified_area_m2 = sum(
          artificial_modified_intersection_area_m2,
          na.rm = TRUE
        ),
        .groups = "drop"
      )
  } else {
    artificial_modified_by_grid <- tibble::tibble(
      grid_id = integer(0),
      artificial_modified_area_m2 = numeric(0)
    )
  }
} else {
  artificial_modified_by_grid <- tibble::tibble(
    grid_id = integer(0),
    artificial_modified_area_m2 = numeric(0)
  )
}

artificial_modified_grid <- grid10_status |>
  dplyr::left_join(
    artificial_modified_by_grid,
    by = "grid_id"
  ) |>
  dplyr::mutate(
    artificial_modified_area_m2 = tidyr::replace_na(
      artificial_modified_area_m2,
      0
    ),
    artificial_modified_ratio = clamp01_numeric(
      artificial_modified_area_m2 / cell_area_m2
    ),
    artificial_modified_flag = as.integer(
      artificial_modified_ratio >= artificial_modified_min_cell_ratio
    ),
    modified_unavailable_no_data_flag = as.integer(
      cell_status == "no_data" &
        artificial_modified_flag == 1
    ),
    prediction_target_flag = as.integer(
      cell_status == "no_data" &
        artificial_modified_flag != 1
    )
  )

artificial_modified_binary_r <- rasterize_grid_field(
  artificial_modified_grid,
  "artificial_modified_flag",
  template_r,
  background = 0
)

artificial_modified_area_r <- rasterize_grid_field(
  artificial_modified_grid,
  "artificial_modified_area_m2",
  template_r,
  background = 0
)

artificial_modified_ratio_r <- rasterize_grid_field(
  artificial_modified_grid,
  "artificial_modified_ratio",
  template_r,
  background = 0
)

modified_unavailable_no_data_r <- rasterize_grid_field(
  artificial_modified_grid,
  "modified_unavailable_no_data_flag",
  template_r,
  background = 0
)

prediction_target_binary_r <- rasterize_grid_field(
  artificial_modified_grid,
  "prediction_target_flag",
  template_r,
  background = 0
)

names(artificial_modified_binary_r) <- "artificial_modified_binary"
names(artificial_modified_area_r) <- "artificial_modified_area_m2"
names(artificial_modified_ratio_r) <- "artificial_modified_ratio"
names(modified_unavailable_no_data_r) <- "modified_unavailable_no_data"
names(prediction_target_binary_r) <- "prediction_target_binary"

artificial_modified_summary <- artificial_modified_grid |>
  sf::st_drop_geometry() |>
  dplyr::summarise(
    artificial_modified_cells = sum(artificial_modified_flag, na.rm = TRUE),
    modified_unavailable_no_data_cells = sum(
      modified_unavailable_no_data_flag,
      na.rm = TRUE
    ),
    prediction_target_cells = sum(prediction_target_flag, na.rm = TRUE),
    artificial_modified_area_m2 = sum(
      artificial_modified_area_m2,
      na.rm = TRUE
    )
  )

print(artificial_modified_summary)

readr::write_csv(
  artificial_modified_summary,
  file.path(interim_csv_dir, "interim_artificial_modified_land_summary.csv")
)
```

# 09. local-context-rasters

**目的**：interim確認用のabsence penalty と open no_data scoreを作成する。

```{r c09_local_context_rasters, eval=TRUE}
local_absence_50m <- focal_sum_circle(absence_area_r, 50)
local_surveyed_50m <- focal_sum_circle(surveyed_area_r, 50)
local_surveyed_50m_safe <- terra::ifel(
  is.na(local_surveyed_50m) | local_surveyed_50m < 1,
  1,
  local_surveyed_50m
)

absence_ratio_50m_r <- terra::clamp(
  local_absence_50m / local_surveyed_50m_safe,
  lower = 0,
  upper = 1,
  values = TRUE
)
names(absence_ratio_50m_r) <- "absence_ratio_50m"

absence_penalty_50m_r <- absence_ratio_50m_r
names(absence_penalty_50m_r) <- "absence_penalty_50m"

local_no_data_100m <- focal_sum_circle(no_data_area_r, 100)
local_city_100m <- focal_sum_circle(city_area_r, 100)
local_city_100m_safe <- terra::ifel(
  is.na(local_city_100m) | local_city_100m < 1,
  1,
  local_city_100m
)

open_no_data_score_100m_r <- terra::clamp(
  local_no_data_100m / local_city_100m_safe,
  lower = 0,
  upper = 1,
  values = TRUE
)
names(open_no_data_score_100m_r) <- "open_no_data_score_100m"

cat("absence penalty range:\n")
print(terra::global(absence_penalty_50m_r, c("min", "mean", "max"), na.rm = TRUE))
cat("open no_data score range:\n")
print(terra::global(open_no_data_score_100m_r, c("min", "mean", "max"), na.rm = TRUE))
```

# 10. dwelling-neighbor-distances

**目的**：住居間距離を計算し、micro cluster候補パラメータを作る。

```{r c10_dwelling_neighbor_distances, eval=TRUE}
coords <- sf::st_coordinates(dwelling_points)

if (nrow(coords) < 2) {
  stop("住居点が2点未満のため、自己相関モデルを構築できません。")
}

dist_mat <- as.matrix(stats::dist(coords))
diag(dist_mat) <- NA_real_

nearest_distance_m <- apply(dist_mat, 1, min, na.rm = TRUE)
second_nearest_distance_m <- apply(
  dist_mat,
  1,
  function(x) {
    x <- sort(x[is.finite(x)])
    if (length(x) >= 2) x[2] else NA_real_
  }
)

neighbor_distance_summary <- tibble::tibble(
  metric = c("nearest", "second_nearest"),
  q25 = c(
    stats::quantile(nearest_distance_m, 0.25, na.rm = TRUE),
    stats::quantile(second_nearest_distance_m, 0.25, na.rm = TRUE)
  ),
  median = c(
    stats::median(nearest_distance_m, na.rm = TRUE),
    stats::median(second_nearest_distance_m, na.rm = TRUE)
  ),
  q75 = c(
    stats::quantile(nearest_distance_m, 0.75, na.rm = TRUE),
    stats::quantile(second_nearest_distance_m, 0.75, na.rm = TRUE)
  ),
  q90 = c(
    stats::quantile(nearest_distance_m, 0.90, na.rm = TRUE),
    stats::quantile(second_nearest_distance_m, 0.90, na.rm = TRUE)
  )
)

print(neighbor_distance_summary)

readr::write_csv(
  neighbor_distance_summary,
  file.path(interim_csv_dir, "interim_neighbor_distance_summary.csv")
)

eps_candidates <- sort(unique(round(c(
  15, 20, 25, 30, 35, 40, 45, 50, 60, 70,
  stats::quantile(nearest_distance_m, c(0.50, 0.75, 0.90), na.rm = TRUE),
  stats::quantile(second_nearest_distance_m, c(0.50, 0.75), na.rm = TRUE)
))))

eps_candidates <- eps_candidates[is.finite(eps_candidates) & eps_candidates > 0]
min_pts_candidates <- c(3, 4, 5)

cat("eps candidates:", paste(eps_candidates, collapse = ", "), "\n")
```

# 11. parameter-sweep-clustering

**目的**：DBSCAN候補パラメータを評価する。

```{r c11_parameter_sweep_clustering, eval=TRUE}
run_dbscan_summary <- function(eps_value, min_pts_value, coords_matrix) {
  db <- dbscan::dbscan(coords_matrix, eps = eps_value, minPts = min_pts_value)

  cluster_id <- db$cluster
  is_core <- if (!is.null(db$isseed)) db$isseed else rep(FALSE, length(cluster_id))

  cluster_sizes <- tibble::tibble(dbscan_cluster_id = cluster_id) |>
    dplyr::filter(dbscan_cluster_id > 0) |>
    dplyr::count(dbscan_cluster_id, name = "n_dwellings")

  n_clusters <- nrow(cluster_sizes)
  noise_count <- sum(cluster_id == 0)
  clustered_count <- sum(cluster_id > 0)

  n_dense_clusters <- sum(cluster_sizes$n_dwellings >= dense_cluster_min_n)
  n_small_clusters <- sum(cluster_sizes$n_dwellings <= small_cluster_max_n)
  n_intermediate_clusters <- sum(
    cluster_sizes$n_dwellings > small_cluster_max_n &
      cluster_sizes$n_dwellings < dense_cluster_min_n
  )

  tibble::tibble(
    eps_m = eps_value,
    min_pts = min_pts_value,
    n_points = length(cluster_id),
    n_clusters = n_clusters,
    noise_count = noise_count,
    clustered_count = clustered_count,
    noise_ratio = noise_count / length(cluster_id),
    clustered_ratio = clustered_count / length(cluster_id),
    n_dense_clusters = n_dense_clusters,
    n_intermediate_clusters = n_intermediate_clusters,
    n_small_clusters = n_small_clusters,
    max_cluster_size = ifelse(n_clusters > 0, max(cluster_sizes$n_dwellings), 0),
    median_cluster_size = ifelse(n_clusters > 0, stats::median(cluster_sizes$n_dwellings), 0),
    core_point_count = sum(is_core, na.rm = TRUE),
    core_point_ratio = sum(is_core, na.rm = TRUE) / length(cluster_id)
  )
}

parameter_sweep <- purrr::map_dfr(
  eps_candidates,
  function(eps_value) {
    purrr::map_dfr(
      min_pts_candidates,
      function(min_pts_value) {
        run_dbscan_summary(eps_value, min_pts_value, coords)
      }
    )
  }
) |>
  dplyr::mutate(
    # 判断支援用の目安。過分割・過結合を避け、密集候補を拾いつつ孤立点も残す設定を高く評価する。
    score_clustered_ratio = 1 - abs(clustered_ratio - 0.70),
    score_noise_ratio = 1 - abs(noise_ratio - 0.30),
    score_dense_presence = dplyr::if_else(n_dense_clusters >= 1, 1, 0),
    score_not_overmerged = dplyr::if_else(max_cluster_size <= 120, 1, 0.5),
    parameter_score =
      0.30 * score_clustered_ratio +
      0.25 * score_noise_ratio +
      0.30 * score_dense_presence +
      0.15 * score_not_overmerged,
    interpretation = dplyr::case_when(
      n_dense_clusters == 0 ~ "密集候補を拾えていない可能性",
      noise_ratio < 0.05 ~ "ノイズが少なすぎ、孤立点を吸収しすぎる可能性",
      noise_ratio > 0.60 ~ "ノイズが多すぎ、密集範囲を分断しすぎる可能性",
      max_cluster_size > 120 ~ "最大クラスタが大きく、過結合の可能性",
      TRUE ~ "候補として検討可能"
    )
  ) |>
  dplyr::arrange(dplyr::desc(parameter_score), eps_m, min_pts)

print(parameter_sweep)

readr::write_csv(
  parameter_sweep,
  file.path(interim_csv_dir, "interim_parameter_sweep.csv")
)
```

# 12. select-candidate-parameters

**目的**：候補パラメータからselected_eps_m、selected_min_pts、selected_d_adj_mを定義する。

```{r c12_select_candidate_parameters, eval=TRUE}
selected_parameter <- parameter_sweep |>
  dplyr::filter(interpretation == "候補として検討可能") |>
  dplyr::slice_max(parameter_score, n = 1, with_ties = FALSE)

if (nrow(selected_parameter) == 0) {
  selected_parameter <- parameter_sweep |>
    dplyr::slice_max(parameter_score, n = 1, with_ties = FALSE)
}

selected_eps_m <- selected_parameter$eps_m[1]
selected_min_pts <- selected_parameter$min_pts[1]

# 密集範囲内の通常隣接距離 d_adj は、選択eps以下の最近傍距離の90%分位を基準にする。
d_adj_candidates <- nearest_distance_m[
  is.finite(nearest_distance_m) & nearest_distance_m <= selected_eps_m
]

selected_d_adj_m <- ifelse(
  length(d_adj_candidates) > 0,
  as.numeric(stats::quantile(d_adj_candidates, 0.90, na.rm = TRUE)),
  selected_eps_m
)

selected_parameter_summary <- selected_parameter |>
  dplyr::mutate(
    selected_d_adj_m = selected_d_adj_m,
    validation_note = paste(
      "QGISでinterim_dwelling_points_groupedとinterim_group_geometriesを確認し、",
      "dense_candidateが密集範囲を拾い、small_or_isolated_candidateが孤立点を過剰に吸収していないか確認する。",
      "その後、macro clusterで大きな集落構造が復元されるか確認する。"
    )
  )

print(selected_parameter_summary)

readr::write_csv(
  selected_parameter_summary,
  file.path(interim_csv_dir, "interim_selected_parameter_summary.csv")
)
```

# 13. build-interim-micro-cluster-layers

**目的**：選択パラメータで住居点をmicro clusterに分類する。

```{r c13_build_interim_micro_cluster_layers, eval=TRUE}
selected_dbscan <- dbscan::dbscan(
  coords,
  eps = selected_eps_m,
  minPts = selected_min_pts
)

selected_cluster_id <- selected_dbscan$cluster
selected_is_core <- if (!is.null(selected_dbscan$isseed)) {
  selected_dbscan$isseed
} else {
  rep(FALSE, length(selected_cluster_id))
}

neighbor_count <- vapply(
  seq_len(nrow(dist_mat)),
  function(i) {
    sum(dist_mat[i, ] <= selected_eps_m, na.rm = TRUE)
  },
  numeric(1)
)

dwelling_points_grouped <- dwelling_points |>
  dplyr::mutate(
    dbscan_cluster_id = selected_cluster_id,
    is_core = selected_is_core,
    neighbor_count = neighbor_count,
    group_id = dplyr::if_else(
      dbscan_cluster_id > 0,
      paste0("C", dbscan_cluster_id),
      paste0("N", dwelling_id)
    )
  ) |>
  dplyr::group_by(group_id) |>
  dplyr::mutate(
    group_size = dplyr::n(),
    interim_group_type = dplyr::case_when(
      group_size >= dense_cluster_min_n ~ "dense_candidate",
      group_size <= small_cluster_max_n ~ "small_or_isolated_candidate",
      TRUE ~ "intermediate_candidate"
    )
  ) |>
  dplyr::ungroup()

make_group_geometry_one <- function(pts_sf, buffer_m) {
  n <- nrow(pts_sf)
  geom <- sf::st_geometry(pts_sf)

  if (n >= 3) {
    g <- sf::st_convex_hull(sf::st_combine(geom))
    g <- sf::st_buffer(g, buffer_m)
  } else if (n == 2) {
    xy <- sf::st_coordinates(pts_sf)[, 1:2, drop = FALSE]
    g <- sf::st_sfc(
      sf::st_linestring(xy),
      crs = sf::st_crs(pts_sf)
    ) |>
      sf::st_buffer(buffer_m)
  } else if (n == 1) {
    g <- sf::st_buffer(geom, buffer_m)
  } else {
    g <- sf::st_sfc(crs = sf::st_crs(pts_sf))
  }

  g <- sf::st_make_valid(g)
  suppressWarnings(sf::st_collection_extract(g, "POLYGON"))
}

build_group_geometries <- function(points_sf, group_col = "group_id") {
  point_groups <- split(points_sf, points_sf[[group_col]])
  group_names <- names(point_groups)
  buffer_m <- max(selected_d_adj_m / 3, 3, na.rm = TRUE)

  geom_list <- vector("list", length(point_groups))
  attr_rows <- vector("list", length(point_groups))

  for (i in seq_along(point_groups)) {
    pts <- point_groups[[i]]
    gid <- group_names[i]

    g <- make_group_geometry_one(pts, buffer_m)

    if (length(g) == 0 || all(sf::st_is_empty(g))) {
      next
    }

    geom_list[[i]] <- g[[1]]

    attr_rows[[i]] <- tibble::tibble(
      group_id = gid,
      n_dwellings = nrow(pts),
      dbscan_cluster_id = ifelse(
        all(pts$dbscan_cluster_id == 0),
        0,
        unique(pts$dbscan_cluster_id[pts$dbscan_cluster_id > 0])[1]
      ),
      has_noise_point = any(pts$dbscan_cluster_id == 0),
      n_core_points = sum(pts$is_core, na.rm = TRUE),
      mean_neighbor_count = mean(pts$neighbor_count, na.rm = TRUE),
      group_geom_buffer_m = buffer_m
    )
  }

  valid_idx <- vapply(geom_list, function(x) !is.null(x), logical(1))

  sf::st_sf(
    dplyr::bind_rows(attr_rows[valid_idx]),
    geometry = do.call(
      sf::st_sfc,
      c(geom_list[valid_idx], list(crs = sf::st_crs(points_sf)))
    )
  ) |>
    sf::st_make_valid()
}

group_geometries_interim <- build_group_geometries(
  dwelling_points_grouped,
  group_col = "group_id"
) |>
  dplyr::mutate(
    interim_group_type = dplyr::case_when(
      n_dwellings >= dense_cluster_min_n ~ "dense_candidate",
      n_dwellings <= small_cluster_max_n ~ "small_or_isolated_candidate",
      TRUE ~ "intermediate_candidate"
    ),
    selected_eps_m = selected_eps_m,
    selected_min_pts = selected_min_pts,
    selected_d_adj_m = selected_d_adj_m
  )

interim_cluster_summary <- group_geometries_interim |>
  sf::st_drop_geometry() |>
  dplyr::arrange(group_id)

print(interim_cluster_summary)

readr::write_csv(
  interim_cluster_summary,
  file.path(interim_csv_dir, "interim_selected_group_summary.csv")
)
```

# 14. build-interim-macro-cluster-groups

**目的**：micro cluster間関係からmacro clusterを作成する。

```{r c14_build_interim_macro_cluster_groups, eval=TRUE}
required_objects <- c(
  "group_geometries_interim",
  "dwelling_points_grouped",
  "grid10",
  "selected_d_adj_m",
  "dense_cluster_min_n",
  "small_cluster_max_n"
)

missing_objects <- required_objects[
  !vapply(required_objects, exists, logical(1))
]

if (length(missing_objects) > 0) {
  stop("必要なオブジェクトが存在しません: ", paste(missing_objects, collapse = ", "))
}

selected_d_adj_safe_m <- ifelse(
  is.finite(selected_d_adj_m),
  selected_d_adj_m,
  25
)

macro_link_max_boundary_distance_m <- max(4 * selected_d_adj_safe_m, 100)
macro_nearest_dwelling_link_m <- max(3 * selected_d_adj_safe_m, 80)
macro_corridor_width_m <- max(selected_d_adj_safe_m, 20)
macro_min_group_n_for_link <- 3
macro_min_internal_void_area_m2 <- 500

# 重い処理を抑制するための上限値。
macro_all_pair_combn_threshold <- 50000
macro_max_screened_pairs <- 100000
macro_max_detailed_pairs <- 3000
macro_max_corridor_context_pairs <- 800
macro_max_internal_void_macro_count <- 100
macro_max_void_polygons_per_macro <- 10
macro_max_void_context_polygons <- 300

macro_pair_preselect_centroid_distance_m <- max(
  macro_link_max_boundary_distance_m * 3,
  macro_nearest_dwelling_link_m * 3,
  selected_d_adj_safe_m * 6,
  150,
  na.rm = TRUE
)

macro_hull_buffer_m <- max(selected_d_adj_safe_m / 2, 5)
void_dwelling_buffer_m <- max(selected_d_adj_safe_m / 2, 5)

cat("macro_link_max_boundary_distance_m:", macro_link_max_boundary_distance_m, "\n")
cat("macro_nearest_dwelling_link_m:", macro_nearest_dwelling_link_m, "\n")
cat("macro_corridor_width_m:", macro_corridor_width_m, "\n")
cat("macro_pair_preselect_centroid_distance_m:", macro_pair_preselect_centroid_distance_m, "\n")

make_centroid_line <- function(g1, g2, crs_value) {
  c1 <- sf::st_coordinates(
    suppressWarnings(sf::st_centroid(sf::st_geometry(g1)))
  )[1, 1:2]

  c2 <- sf::st_coordinates(
    suppressWarnings(sf::st_centroid(sf::st_geometry(g2)))
  )[1, 1:2]

  sf::st_sfc(
    sf::st_linestring(rbind(c1, c2)),
    crs = crs_value
  )
}

compute_polygon_context <- function(poly_sfc, grid_sf) {
  grid_context <- grid_sf

  if (!"cell_status" %in% names(grid_context)) {
    grid_context <- grid_context |>
      dplyr::mutate(
        cell_status = dplyr::case_when(
          !is.na(response) & response == 1L ~ "presence",
          !is.na(response) & response == 0L ~ "absence",
          is.na(response) ~ "no_data",
          TRUE ~ "unknown"
        )
      )
  }

  if (!"surveyed_area_m2" %in% names(grid_context)) {
    grid_context$surveyed_area_m2 <- 0
  }

  if (!"cell_area_m2" %in% names(grid_context)) {
    grid_context$cell_area_m2 <- as.numeric(sf::st_area(sf::st_geometry(grid_context)))
  }

  poly_sf <- sf::st_sf(
    context_dummy = seq_along(poly_sfc),
    geometry = poly_sfc,
    crs = sf::st_crs(grid_context)
  ) |>
    sf::st_make_valid()

  poly_area_m2 <- sum(as.numeric(sf::st_area(sf::st_geometry(poly_sf))), na.rm = TRUE)

  if (!is.finite(poly_area_m2) || poly_area_m2 <= 0) {
    return(tibble::tibble(
      context_area_m2 = poly_area_m2,
      surveyed_area_m2 = 0,
      absence_area_m2 = 0,
      no_data_area_m2 = 0,
      surveyed_ratio = 0,
      absence_ratio_in_surveyed = 0,
      no_data_ratio = 0
    ))
  }

  grid_subset <- grid_context |>
    dplyr::select(
      grid_id,
      response,
      cell_status,
      cell_area_m2,
      surveyed_area_m2
    )

  grid_candidate <- suppressWarnings(
    sf::st_filter(
      grid_subset,
      poly_sf,
      .predicate = sf::st_intersects
    )
  )

  if (nrow(grid_candidate) == 0) {
    return(tibble::tibble(
      context_area_m2 = poly_area_m2,
      surveyed_area_m2 = 0,
      absence_area_m2 = 0,
      no_data_area_m2 = 0,
      surveyed_ratio = 0,
      absence_ratio_in_surveyed = 0,
      no_data_ratio = 0
    ))
  }

  inter <- suppressWarnings(sf::st_intersection(grid_candidate, poly_sf))

  if (nrow(inter) == 0) {
    return(tibble::tibble(
      context_area_m2 = poly_area_m2,
      surveyed_area_m2 = 0,
      absence_area_m2 = 0,
      no_data_area_m2 = 0,
      surveyed_ratio = 0,
      absence_ratio_in_surveyed = 0,
      no_data_ratio = 0
    ))
  }

  inter <- inter |>
    sf::st_make_valid()

  inter$intersect_area_m2 <- as.numeric(sf::st_area(sf::st_geometry(inter)))

  inter_df <- inter |>
    sf::st_drop_geometry() |>
    dplyr::mutate(
      cell_fraction = dplyr::if_else(
        cell_area_m2 > 0,
        intersect_area_m2 / cell_area_m2,
        0
      ),
      surveyed_area_part_m2 = surveyed_area_m2 * cell_fraction,
      absence_area_part_m2 = dplyr::if_else(
        !is.na(response) & response == 0L,
        surveyed_area_m2 * cell_fraction,
        0
      ),
      no_data_area_part_m2 = dplyr::if_else(
        is.na(response),
        intersect_area_m2,
        0
      )
    )

  surveyed_area <- sum(inter_df$surveyed_area_part_m2, na.rm = TRUE)
  absence_area <- sum(inter_df$absence_area_part_m2, na.rm = TRUE)
  no_data_area <- sum(inter_df$no_data_area_part_m2, na.rm = TRUE)

  tibble::tibble(
    context_area_m2 = poly_area_m2,
    surveyed_area_m2 = surveyed_area,
    absence_area_m2 = absence_area,
    no_data_area_m2 = no_data_area,
    surveyed_ratio = clamp01_numeric(surveyed_area / poly_area_m2),
    absence_ratio_in_surveyed = clamp01_numeric(absence_area / max(surveyed_area, 1)),
    no_data_ratio = clamp01_numeric(no_data_area / poly_area_m2)
  )
}

nearest_dwelling_between_groups <- function(point_sf, group_a, group_b) {
  pts_a <- point_sf[point_sf$group_id == group_a, ]
  pts_b <- point_sf[point_sf$group_id == group_b, ]

  if (nrow(pts_a) == 0 || nrow(pts_b) == 0) {
    return(NA_real_)
  }

  coords_a <- sf::st_coordinates(pts_a)
  coords_b <- sf::st_coordinates(pts_b)

  d <- as.matrix(stats::dist(rbind(coords_a, coords_b)))
  n_a <- nrow(coords_a)
  d_ab <- d[seq_len(n_a), n_a + seq_len(nrow(coords_b)), drop = FALSE]

  min(d_ab, na.rm = TRUE)
}

build_connected_components <- function(node_ids, edge_from, edge_to, prefix = "M") {
  node_ids <- unique(as.character(node_ids))
  edge_from <- as.character(edge_from)
  edge_to <- as.character(edge_to)

  adjacency <- stats::setNames(vector("list", length(node_ids)), node_ids)

  if (length(edge_from) > 0) {
    for (i in seq_along(edge_from)) {
      a <- edge_from[i]
      b <- edge_to[i]

      if (is.na(a) || is.na(b)) {
        next
      }

      if (!a %in% node_ids || !b %in% node_ids) {
        next
      }

      adjacency[[a]] <- unique(c(adjacency[[a]], b))
      adjacency[[b]] <- unique(c(adjacency[[b]], a))
    }
  }

  visited <- stats::setNames(rep(FALSE, length(node_ids)), node_ids)
  component_id <- stats::setNames(rep(NA_character_, length(node_ids)), node_ids)
  component_counter <- 0L

  for (node in node_ids) {
    if (visited[[node]]) {
      next
    }

    component_counter <- component_counter + 1L
    cid <- paste0(prefix, component_counter)
    queue <- node
    visited[[node]] <- TRUE

    while (length(queue) > 0) {
      current <- queue[1]
      queue <- queue[-1]
      component_id[[current]] <- cid

      neighbors <- adjacency[[current]]

      if (length(neighbors) > 0) {
        for (nb in neighbors) {
          if (!visited[[nb]]) {
            visited[[nb]] <- TRUE
            queue <- c(queue, nb)
          }
        }
      }
    }
  }

  tibble::tibble(
    group_id = names(component_id),
    macro_cluster_id = unname(component_id)
  )
}

group_geometries_interim <- group_geometries_interim |>
  dplyr::mutate(group_id = as.character(group_id))

dwelling_points_grouped_for_pairs <- dwelling_points_grouped |>
  dplyr::mutate(group_id = as.character(group_id))

micro_group_ids <- unique(as.character(group_geometries_interim$group_id))

if (length(micro_group_ids) < 2) {
  cluster_pair_metrics <- tibble::tibble()
  cluster_pair_screening_metrics <- tibble::tibble()

  macro_cluster_link_edges <- sf::st_sf(
    tibble::tibble(),
    geometry = sf::st_sfc(crs = sf::st_crs(group_geometries_interim))
  )

  macro_assignment <- tibble::tibble(
    group_id = micro_group_ids,
    macro_cluster_id = paste0("M", seq_along(micro_group_ids))
  )

} else {
  micro_centroids <- suppressWarnings(sf::st_point_on_surface(group_geometries_interim))
  centroid_xy <- sf::st_coordinates(micro_centroids)

  group_attr <- group_geometries_interim |>
    sf::st_drop_geometry() |>
    dplyr::mutate(
      group_id = as.character(group_id),
      micro_index = dplyr::row_number(),
      centroid_x = centroid_xy[, 1],
      centroid_y = centroid_xy[, 2]
    ) |>
    dplyr::select(
      micro_index,
      group_id,
      n_dwellings,
      interim_group_type,
      centroid_x,
      centroid_y
    )

  n_micro_groups <- nrow(group_attr)
  n_all_pairs <- n_micro_groups * (n_micro_groups - 1) / 2

  cat("micro cluster count:", n_micro_groups, "\n")
  cat("theoretical all pair count:", n_all_pairs, "\n")

  if (n_all_pairs <= macro_all_pair_combn_threshold) {
    pair_index <- utils::combn(seq_len(n_micro_groups), 2)

    pair_seed <- tibble::tibble(
      idx_a = pair_index[1, ],
      idx_b = pair_index[2, ],
      pair_generation_method = "all_pairs_combn"
    )

  } else {
    within_list <- sf::st_is_within_distance(
      sf::st_geometry(micro_centroids),
      sf::st_geometry(micro_centroids),
      dist = macro_pair_preselect_centroid_distance_m
    )

    pair_seed_list <- vector("list", length(within_list))

    for (i in seq_along(within_list)) {
      j <- within_list[[i]]
      j <- j[j > i]

      if (length(j) == 0) {
        pair_seed_list[[i]] <- NULL
      } else {
        pair_seed_list[[i]] <- tibble::tibble(
          idx_a = i,
          idx_b = j,
          pair_generation_method = "centroid_within_distance"
        )
      }
    }

    pair_seed <- dplyr::bind_rows(pair_seed_list)
  }

  if (nrow(pair_seed) == 0) {
    pair_screening <- tibble::tibble()
  } else {
    pair_screening <- pair_seed |>
      dplyr::left_join(
        group_attr |>
          dplyr::rename(
            idx_a = micro_index,
            group_id_1 = group_id,
            n_dwellings_1 = n_dwellings,
            interim_group_type_1 = interim_group_type,
            centroid_x_1 = centroid_x,
            centroid_y_1 = centroid_y
          ),
        by = "idx_a"
      ) |>
      dplyr::left_join(
        group_attr |>
          dplyr::rename(
            idx_b = micro_index,
            group_id_2 = group_id,
            n_dwellings_2 = n_dwellings,
            interim_group_type_2 = interim_group_type,
            centroid_x_2 = centroid_x,
            centroid_y_2 = centroid_y
          ),
        by = "idx_b"
      ) |>
      dplyr::mutate(
        centroid_distance_m = sqrt(
          (centroid_x_1 - centroid_x_2)^2 +
            (centroid_y_1 - centroid_y_2)^2
        ),
        both_linkable_size =
          n_dwellings_1 >= macro_min_group_n_for_link &
          n_dwellings_2 >= macro_min_group_n_for_link,
        at_least_one_dense =
          n_dwellings_1 >= dense_cluster_min_n |
          n_dwellings_2 >= dense_cluster_min_n,
        centroid_preselect =
          centroid_distance_m <= macro_pair_preselect_centroid_distance_m,
        pair_size_score_pre = clamp01_numeric(
          (n_dwellings_1 + n_dwellings_2) / (2 * dense_cluster_min_n)
        ),
        evaluate_pair =
          both_linkable_size &
          at_least_one_dense &
          centroid_preselect
      )
  }

  if (nrow(pair_screening) == 0) {
    cluster_pair_screening_metrics <- tibble::tibble(
      group_id_1 = character(0),
      group_id_2 = character(0),
      n_dwellings_1 = numeric(0),
      n_dwellings_2 = numeric(0),
      interim_group_type_1 = character(0),
      interim_group_type_2 = character(0),
      centroid_distance_m = numeric(0),
      both_linkable_size = logical(0),
      at_least_one_dense = logical(0),
      centroid_preselect = logical(0),
      pair_size_score_pre = numeric(0),
      evaluate_pair = logical(0),
      evaluate_order = integer(0),
      detailed_evaluation_selected = logical(0),
      pair_generation_method = character(0)
    )

    pairs_to_evaluate <- tibble::tibble()

  } else {
    if (nrow(pair_screening) > macro_max_screened_pairs) {
      cat(
        "pair_screening is large. Keeping nearest pairs only:",
        macro_max_screened_pairs,
        "of",
        nrow(pair_screening),
        "\n"
      )

      pair_screening <- pair_screening |>
        dplyr::arrange(centroid_distance_m) |>
        dplyr::slice_head(n = macro_max_screened_pairs)
    }

    pair_screening <- pair_screening |>
      dplyr::arrange(
        dplyr::desc(evaluate_pair),
        dplyr::desc(pair_size_score_pre),
        centroid_distance_m
      ) |>
      dplyr::mutate(
        evaluate_order = dplyr::if_else(
          evaluate_pair,
          cumsum(evaluate_pair),
          NA_integer_
        ),
        detailed_evaluation_selected =
          evaluate_pair &
          evaluate_order <= macro_max_detailed_pairs
      )

    cluster_pair_screening_metrics <- pair_screening |>
      dplyr::select(
        group_id_1,
        group_id_2,
        n_dwellings_1,
        n_dwellings_2,
        interim_group_type_1,
        interim_group_type_2,
        centroid_distance_m,
        both_linkable_size,
        at_least_one_dense,
        centroid_preselect,
        pair_size_score_pre,
        evaluate_pair,
        evaluate_order,
        detailed_evaluation_selected,
        pair_generation_method
      )

    pairs_to_evaluate <- pair_screening |>
      dplyr::filter(detailed_evaluation_selected) |>
      dplyr::arrange(evaluate_order)
  }

  cat("screened pair count:", nrow(pair_screening), "\n")
  cat("pairs selected for detailed distance check:", nrow(pairs_to_evaluate), "\n")

  if (nrow(pairs_to_evaluate) == 0) {
    cluster_pair_metrics <- tibble::tibble()
    link_edges_df <- tibble::tibble()

    macro_cluster_link_edges <- sf::st_sf(
      tibble::tibble(),
      geometry = sf::st_sfc(crs = sf::st_crs(group_geometries_interim))
    )

    macro_assignment <- tibble::tibble(
      group_id = micro_group_ids,
      macro_cluster_id = paste0("M", seq_along(micro_group_ids))
    )

  } else {
    pair_rows <- vector("list", nrow(pairs_to_evaluate))
    edge_geometries <- vector("list", nrow(pairs_to_evaluate))
    corridor_context_counter <- 0L

    for (i in seq_len(nrow(pairs_to_evaluate))) {
      idx_a <- pairs_to_evaluate$idx_a[i]
      idx_b <- pairs_to_evaluate$idx_b[i]

      g1 <- group_geometries_interim[idx_a, ]
      g2 <- group_geometries_interim[idx_b, ]

      group_id_1 <- as.character(g1$group_id[1])
      group_id_2 <- as.character(g2$group_id[1])
      n1 <- as.numeric(g1$n_dwellings[1])
      n2 <- as.numeric(g2$n_dwellings[1])

      boundary_distance_m <- as.numeric(
        sf::st_distance(
          sf::st_geometry(g1),
          sf::st_geometry(g2),
          by_element = TRUE
        )
      )

      centroid_distance_m <- pairs_to_evaluate$centroid_distance_m[i]

      nearest_between_m <- nearest_dwelling_between_groups(
        dwelling_points_grouped_for_pairs,
        group_id_1,
        group_id_2
      )

      distance_condition <-
        isTRUE(boundary_distance_m <= macro_link_max_boundary_distance_m) ||
        isTRUE(nearest_between_m <= macro_nearest_dwelling_link_m)

      macro_link_candidate <- isTRUE(distance_condition)

      proximity_score <- ifelse(
        is.finite(boundary_distance_m),
        clamp01_numeric(1 - boundary_distance_m / macro_link_max_boundary_distance_m),
        0
      )

      pair_size_score <- clamp01_numeric((n1 + n2) / (2 * dense_cluster_min_n))
      macro_link_score <- proximity_score * pair_size_score

      context_evaluated <- FALSE
      context_note <- "not_evaluated_not_link_candidate"

      if (macro_link_candidate) {
        line_sfc <- make_centroid_line(g1, g2, sf::st_crs(group_geometries_interim))
        edge_geometries[[i]] <- line_sfc[[1]]

        if (corridor_context_counter < macro_max_corridor_context_pairs) {
          corridor_context_counter <- corridor_context_counter + 1L
          corridor_sfc <- sf::st_buffer(line_sfc, macro_corridor_width_m)
          context <- compute_polygon_context(corridor_sfc, grid10)
          context_evaluated <- TRUE
          context_note <- "evaluated"
        } else {
          context <- tibble::tibble(
            context_area_m2 = NA_real_,
            surveyed_area_m2 = NA_real_,
            absence_area_m2 = NA_real_,
            no_data_area_m2 = NA_real_,
            surveyed_ratio = NA_real_,
            absence_ratio_in_surveyed = NA_real_,
            no_data_ratio = NA_real_
          )
          context_note <- "skipped_by_corridor_context_limit"
        }
      } else {
        context <- tibble::tibble(
          context_area_m2 = NA_real_,
          surveyed_area_m2 = NA_real_,
          absence_area_m2 = NA_real_,
          no_data_area_m2 = NA_real_,
          surveyed_ratio = NA_real_,
          absence_ratio_in_surveyed = NA_real_,
          no_data_ratio = NA_real_
        )
        edge_geometries[[i]] <- NULL
      }

      pair_rows[[i]] <- dplyr::bind_cols(
        tibble::tibble(
          group_id_1 = group_id_1,
          group_id_2 = group_id_2,
          n_dwellings_1 = n1,
          n_dwellings_2 = n2,
          interim_group_type_1 = as.character(g1$interim_group_type[1]),
          interim_group_type_2 = as.character(g2$interim_group_type[1]),
          boundary_distance_m = boundary_distance_m,
          centroid_distance_m = centroid_distance_m,
          nearest_dwelling_between_groups_m = nearest_between_m,
          macro_corridor_width_m = macro_corridor_width_m,
          macro_link_max_boundary_distance_m = macro_link_max_boundary_distance_m,
          macro_nearest_dwelling_link_m = macro_nearest_dwelling_link_m,
          macro_link_score = macro_link_score,
          macro_link_candidate = macro_link_candidate,
          corridor_context_evaluated = context_evaluated,
          corridor_context_note = context_note
        ),
        context
      ) |>
        dplyr::mutate(
          pair_interpretation = dplyr::case_when(
            macro_link_candidate &
              corridor_context_evaluated &
              !is.na(surveyed_ratio) &
              surveyed_ratio >= 0.30 &
              !is.na(absence_ratio_in_surveyed) &
              absence_ratio_in_surveyed >= 0.50 ~
              "macro_link_with_possible_internal_void_or_plaza",
            macro_link_candidate &
              corridor_context_evaluated &
              !is.na(no_data_ratio) &
              no_data_ratio >= 0.50 ~
              "macro_link_open_to_no_data",
            macro_link_candidate & !corridor_context_evaluated ~
              "macro_link_candidate_context_not_evaluated",
            macro_link_candidate ~ "macro_link_candidate",
            TRUE ~ "not_linked_after_detailed_distance_check"
          )
        )
    }

    cluster_pair_metrics <- dplyr::bind_rows(pair_rows)
    link_edges_df <- cluster_pair_metrics |>
      dplyr::filter(macro_link_candidate)

    if (nrow(link_edges_df) > 0) {
      link_edge_indices <- which(cluster_pair_metrics$macro_link_candidate)
      macro_cluster_link_edges <- sf::st_sf(
        link_edges_df,
        geometry = do.call(
          sf::st_sfc,
          c(edge_geometries[link_edge_indices], list(crs = sf::st_crs(group_geometries_interim)))
        )
      ) |>
        sf::st_make_valid()
    } else {
      macro_cluster_link_edges <- sf::st_sf(
        link_edges_df,
        geometry = sf::st_sfc(crs = sf::st_crs(group_geometries_interim))
      )
    }

    macro_assignment <- build_connected_components(
      node_ids = micro_group_ids,
      edge_from = link_edges_df$group_id_1,
      edge_to = link_edges_df$group_id_2,
      prefix = "M"
    )
  }
}

micro_group_macro_table <- group_geometries_interim |>
  sf::st_drop_geometry() |>
  dplyr::mutate(group_id = as.character(group_id)) |>
  dplyr::left_join(macro_assignment, by = "group_id") |>
  dplyr::arrange(macro_cluster_id, group_id)

dwelling_points_grouped_macro <- dwelling_points_grouped |>
  dplyr::mutate(group_id = as.character(group_id)) |>
  dplyr::select(-dplyr::any_of("macro_cluster_id")) |>
  dplyr::left_join(macro_assignment, by = "group_id")

macro_ids <- unique(micro_group_macro_table$macro_cluster_id)
macro_ids <- macro_ids[!is.na(macro_ids)]

macro_geom_list <- list()
macro_attr_rows <- list()
macro_counter <- 0L

for (mid in macro_ids) {
  micro_ids <- micro_group_macro_table |>
    dplyr::filter(macro_cluster_id == mid) |>
    dplyr::pull(group_id)

  micro_attrs <- group_geometries_interim |>
    sf::st_drop_geometry() |>
    dplyr::mutate(group_id = as.character(group_id)) |>
    dplyr::filter(group_id %in% micro_ids)

  macro_pts <- dwelling_points_grouped_macro |>
    dplyr::filter(macro_cluster_id == mid)

  if (nrow(macro_pts) > 0) {
    combined_points <- sf::st_combine(sf::st_geometry(macro_pts))
    hull_geom <- sf::st_convex_hull(combined_points)
    hull_geom <- sf::st_buffer(hull_geom, macro_hull_buffer_m)
  } else {
    micro_geoms <- group_geometries_interim[
      as.character(group_geometries_interim$group_id) %in% micro_ids,
    ]
    combined_centroids <- sf::st_combine(
      suppressWarnings(sf::st_centroid(sf::st_geometry(micro_geoms)))
    )
    hull_geom <- sf::st_convex_hull(combined_centroids)
    hull_geom <- sf::st_buffer(hull_geom, macro_hull_buffer_m)
  }

  hull_geom <- sf::st_make_valid(hull_geom)
  hull_geom <- suppressWarnings(sf::st_collection_extract(hull_geom, "POLYGON"))

  if (length(hull_geom) == 0 || all(sf::st_is_empty(hull_geom))) {
    next
  }

  macro_counter <- macro_counter + 1L
  macro_geom_list[[macro_counter]] <- hull_geom[[1]]

  n_dwellings_total <- sum(micro_attrs$n_dwellings, na.rm = TRUE)
  n_micro_groups <- nrow(micro_attrs)
  n_dense_micro_groups <- sum(micro_attrs$n_dwellings >= dense_cluster_min_n, na.rm = TRUE)
  n_intermediate_micro_groups <- sum(
    micro_attrs$n_dwellings > small_cluster_max_n & micro_attrs$n_dwellings < dense_cluster_min_n,
    na.rm = TRUE
  )
  n_small_micro_groups <- sum(micro_attrs$n_dwellings <= small_cluster_max_n, na.rm = TRUE)

  macro_group_type_value <- dplyr::case_when(
    n_micro_groups >= 2 & n_dwellings_total >= dense_cluster_min_n ~
      "macro_settlement_complex_candidate",
    n_dwellings_total >= dense_cluster_min_n ~ "single_dense_micro_cluster",
    n_dwellings_total <= small_cluster_max_n ~ "small_or_isolated_candidate",
    TRUE ~ "intermediate_candidate"
  )

  macro_attr_rows[[macro_counter]] <- tibble::tibble(
    macro_cluster_id = mid,
    micro_group_ids = paste(micro_ids, collapse = ";"),
    n_micro_groups = n_micro_groups,
    n_dwellings = n_dwellings_total,
    n_dense_micro_groups = n_dense_micro_groups,
    n_intermediate_micro_groups = n_intermediate_micro_groups,
    n_small_micro_groups = n_small_micro_groups,
    macro_group_type = macro_group_type_value,
    selected_eps_m = selected_eps_m,
    selected_min_pts = selected_min_pts,
    selected_d_adj_m = selected_d_adj_m,
    selected_d_adj_safe_m = selected_d_adj_safe_m,
    macro_hull_buffer_m = macro_hull_buffer_m,
    macro_link_max_boundary_distance_m = macro_link_max_boundary_distance_m,
    macro_nearest_dwelling_link_m = macro_nearest_dwelling_link_m,
    macro_corridor_width_m = macro_corridor_width_m
  )
}

if (length(macro_attr_rows) > 0) {
  macro_group_geometries_interim <- sf::st_sf(
    dplyr::bind_rows(macro_attr_rows),
    geometry = do.call(
      sf::st_sfc,
      c(macro_geom_list, list(crs = sf::st_crs(group_geometries_interim)))
    )
  ) |>
    sf::st_make_valid()
} else {
  macro_group_geometries_interim <- sf::st_sf(
    tibble::tibble(
      macro_cluster_id = character(0),
      micro_group_ids = character(0),
      n_micro_groups = integer(0),
      n_dwellings = numeric(0),
      n_dense_micro_groups = integer(0),
      n_intermediate_micro_groups = integer(0),
      n_small_micro_groups = integer(0),
      macro_group_type = character(0),
      selected_eps_m = numeric(0),
      selected_min_pts = numeric(0),
      selected_d_adj_m = numeric(0),
      selected_d_adj_safe_m = numeric(0),
      macro_hull_buffer_m = numeric(0),
      macro_link_max_boundary_distance_m = numeric(0),
      macro_nearest_dwelling_link_m = numeric(0),
      macro_corridor_width_m = numeric(0)
    ),
    geometry = sf::st_sfc(crs = sf::st_crs(group_geometries_interim))
  )
}

macro_cluster_summary_interim <- macro_group_geometries_interim |>
  sf::st_drop_geometry()

void_target_macros <- macro_group_geometries_interim |>
  dplyr::filter(
    n_micro_groups >= 2,
    n_dwellings >= dense_cluster_min_n
  ) |>
  dplyr::arrange(dplyr::desc(n_dwellings), dplyr::desc(n_micro_groups))

if (nrow(void_target_macros) > macro_max_internal_void_macro_count) {
  cat(
    "internal void target macro clusters limited:",
    macro_max_internal_void_macro_count,
    "of",
    nrow(void_target_macros),
    "\n"
  )
  void_target_macros <- void_target_macros |>
    dplyr::slice_head(n = macro_max_internal_void_macro_count)
}

void_rows <- list()
void_geoms <- list()
void_counter <- 0L
void_context_counter <- 0L

if (nrow(void_target_macros) > 0) {
  for (i in seq_len(nrow(void_target_macros))) {
    macro_row <- void_target_macros[i, ]

    macro_pts <- dwelling_points_grouped_macro |>
      dplyr::filter(macro_cluster_id == macro_row$macro_cluster_id)

    if (nrow(macro_pts) == 0) {
      next
    }

    dwelling_buffer_union <- sf::st_union(
      sf::st_buffer(sf::st_geometry(macro_pts), void_dwelling_buffer_m)
    )

    void_geom <- tryCatch(
      {
        suppressWarnings(
          sf::st_difference(sf::st_geometry(macro_row), dwelling_buffer_union)
        )
      },
      error = function(e) {
        sf::st_sfc(crs = sf::st_crs(macro_group_geometries_interim))
      }
    )

    void_geom <- sf::st_make_valid(void_geom)
    void_geom <- suppressWarnings(sf::st_collection_extract(void_geom, "POLYGON"))

    if (length(void_geom) == 0 || all(sf::st_is_empty(void_geom))) {
      next
    }

    void_sf <- sf::st_sf(
      macro_cluster_id = rep(macro_row$macro_cluster_id, length(void_geom)),
      geometry = void_geom,
      crs = sf::st_crs(macro_group_geometries_interim)
    ) |>
      sf::st_make_valid()

    void_sf$void_area_m2 <- as.numeric(sf::st_area(sf::st_geometry(void_sf)))

    void_sf <- void_sf |>
      dplyr::filter(void_area_m2 >= macro_min_internal_void_area_m2) |>
      dplyr::arrange(dplyr::desc(void_area_m2))

    if (nrow(void_sf) == 0) {
      next
    }

    if (nrow(void_sf) > macro_max_void_polygons_per_macro) {
      void_sf <- void_sf |>
        dplyr::slice_head(n = macro_max_void_polygons_per_macro)
    }

    for (j in seq_len(nrow(void_sf))) {
      void_counter <- void_counter + 1L

      if (void_context_counter < macro_max_void_context_polygons) {
        void_context_counter <- void_context_counter + 1L
        context <- compute_polygon_context(sf::st_geometry(void_sf[j, ]), grid10)
        void_context_evaluated <- TRUE
        void_context_note <- "evaluated"
      } else {
        context <- tibble::tibble(
          context_area_m2 = NA_real_,
          surveyed_area_m2 = NA_real_,
          absence_area_m2 = NA_real_,
          no_data_area_m2 = NA_real_,
          surveyed_ratio = NA_real_,
          absence_ratio_in_surveyed = NA_real_,
          no_data_ratio = NA_real_
        )
        void_context_evaluated <- FALSE
        void_context_note <- "skipped_by_void_context_limit"
      }

      void_rows[[void_counter]] <- dplyr::bind_cols(
        tibble::tibble(
          void_id = paste0("V", void_counter),
          macro_cluster_id = as.character(macro_row$macro_cluster_id[1]),
          void_area_m2 = void_sf$void_area_m2[j],
          void_dwelling_buffer_m = void_dwelling_buffer_m,
          void_context_evaluated = void_context_evaluated,
          void_context_note = void_context_note
        ),
        context
      ) |>
        dplyr::mutate(
          void_interpretation = dplyr::case_when(
            void_context_evaluated &
              !is.na(surveyed_ratio) &
              surveyed_ratio >= 0.30 &
              !is.na(absence_ratio_in_surveyed) &
              absence_ratio_in_surveyed >= 0.50 ~
              "surveyed_absence_internal_void_or_plaza_candidate",
            void_context_evaluated &
              !is.na(no_data_ratio) &
              no_data_ratio >= 0.50 ~
              "no_data_internal_void_unconfirmed",
            !void_context_evaluated ~ "internal_void_candidate_context_not_evaluated",
            TRUE ~ "internal_void_candidate"
          )
        )

      void_geoms[[void_counter]] <- sf::st_geometry(void_sf[j, ])[[1]]
    }
  }
}

if (length(void_rows) > 0) {
  internal_void_candidates <- sf::st_sf(
    dplyr::bind_rows(void_rows),
    geometry = do.call(
      sf::st_sfc,
      c(void_geoms, list(crs = sf::st_crs(macro_group_geometries_interim)))
    )
  ) |>
    sf::st_make_valid()
} else {
  internal_void_candidates <- sf::st_sf(
    tibble::tibble(
      void_id = character(0),
      macro_cluster_id = character(0),
      void_area_m2 = numeric(0),
      void_dwelling_buffer_m = numeric(0),
      void_context_evaluated = logical(0),
      void_context_note = character(0),
      context_area_m2 = numeric(0),
      surveyed_area_m2 = numeric(0),
      absence_area_m2 = numeric(0),
      no_data_area_m2 = numeric(0),
      surveyed_ratio = numeric(0),
      absence_ratio_in_surveyed = numeric(0),
      no_data_ratio = numeric(0),
      void_interpretation = character(0)
    ),
    geometry = sf::st_sfc(crs = sf::st_crs(macro_group_geometries_interim))
  )
}

readr::write_csv(
  cluster_pair_screening_metrics,
  file.path(interim_csv_dir, "interim_cluster_pair_screening_metrics.csv")
)

readr::write_csv(
  cluster_pair_metrics,
  file.path(interim_csv_dir, "interim_cluster_pair_metrics.csv")
)

readr::write_csv(
  micro_group_macro_table,
  file.path(interim_csv_dir, "interim_micro_to_macro_cluster_assignment.csv")
)

readr::write_csv(
  macro_cluster_summary_interim,
  file.path(interim_csv_dir, "interim_macro_cluster_summary.csv")
)

readr::write_csv(
  internal_void_candidates |>
    sf::st_drop_geometry(),
  file.path(interim_csv_dir, "interim_internal_void_candidates.csv")
)

cat("macro cluster count:", nrow(macro_group_geometries_interim), "\n")
cat("macro link edge count:", nrow(macro_cluster_link_edges), "\n")
cat("internal void candidate count:", nrow(internal_void_candidates), "\n")

macro_group_geometries_interim |>
  sf::st_drop_geometry() |>
  dplyr::count(macro_group_type, name = "n_macro_clusters")
```

# 15. export-interim-rasters

**目的**：中間確認用ラスタをGeoTIFFとして出力する。

```{r c15_export_interim_rasters, eval=TRUE}
interim_raster_outputs <- list(
  interim_absence_penalty_50m = absence_penalty_50m_r,
  interim_open_no_data_score_100m = open_no_data_score_100m_r
)

for (nm in names(interim_raster_outputs)) {
  out_path <- file.path(interim_raster_dir, paste0(nm, ".tif"))
  terra::writeRaster(
    interim_raster_outputs[[nm]],
    out_path,
    overwrite = TRUE
  )
  cat("interim raster:", out_path, "\n")
}
```

# 16. export-interim-gpkg-layers

**目的**：中間確認用ベクタレイヤをGPKGに出力する。

```{r c16_export_interim_gpkg_layers, eval=TRUE}
if (file.exists(final_gpkg)) {
  unlink(final_gpkg)
}

write_gpkg_layer_safe(
  dwelling_points_grouped_macro,
  final_gpkg,
  "interim_dwelling_points_grouped"
)

write_gpkg_layer_safe(
  group_geometries_interim,
  final_gpkg,
  "interim_group_geometries"
)

write_gpkg_layer_safe(
  macro_group_geometries_interim,
  final_gpkg,
  "interim_macro_cluster_geometries"
)

write_gpkg_layer_safe(
  macro_cluster_link_edges,
  final_gpkg,
  "interim_macro_cluster_link_edges"
)

write_gpkg_layer_safe(
  internal_void_candidates,
  final_gpkg,
  "interim_internal_void_candidates"
)

write_gpkg_layer_safe(
  grid10_status |>
    dplyr::select(
      grid_id,
      response,
      cell_status,
      dwelling_count,
      surveyed_ratio,
      surveyed_area_m2,
      cell_area_m2
    ),
  final_gpkg,
  "interim_grid_status"
)

cat("interim gpkg:", final_gpkg, "\n")
```

# 17. check-interim-outputs

**目的**：interim出力の過不足を確認する。

```{r c17_check_interim_outputs, eval=TRUE}
expected_interim_csv <- c(
  "interim_grid_response_summary.csv",
  "interim_neighbor_distance_summary.csv",
  "interim_parameter_sweep.csv",
  "interim_selected_parameter_summary.csv",
  "interim_selected_group_summary.csv",
  "interim_cluster_pair_screening_metrics.csv",
  "interim_cluster_pair_metrics.csv",
  "interim_micro_to_macro_cluster_assignment.csv",
  "interim_macro_cluster_summary.csv",
  "interim_internal_void_candidates.csv"
)

expected_interim_raster <- c(
  "interim_absence_penalty_50m.tif",
  "interim_open_no_data_score_100m.tif"
)

expected_interim_gpkg_layers <- c(
  "interim_dwelling_points_grouped",
  "interim_group_geometries",
  "interim_macro_cluster_geometries",
  "interim_macro_cluster_link_edges",
  "interim_internal_void_candidates",
  "interim_grid_status"
)

csv_check <- tibble::tibble(
  output_type = "csv",
  output_name = expected_interim_csv,
  path = file.path(interim_csv_dir, expected_interim_csv),
  exists = file.exists(path),
  note = dplyr::if_else(exists, "ok", "missing")
)

raster_check <- tibble::tibble(
  output_type = "raster",
  output_name = expected_interim_raster,
  path = file.path(interim_raster_dir, expected_interim_raster),
  exists = file.exists(path),
  note = dplyr::if_else(exists, "ok", "missing")
)

actual_layers <- if (file.exists(final_gpkg)) {
  sf::st_layers(final_gpkg)$name
} else {
  character(0)
}

layer_object_rows <- tibble::tibble(
  output_name = expected_interim_gpkg_layers,
  object_name = c(
    "dwelling_points_grouped_macro",
    "group_geometries_interim",
    "macro_group_geometries_interim",
    "macro_cluster_link_edges",
    "internal_void_candidates",
    "grid10_status"
  )
) |>
  dplyr::rowwise() |>
  dplyr::mutate(
    object_exists = exists(object_name),
    object_n = if (object_exists) {
      obj <- get(object_name)
      if (inherits(obj, "sf")) nrow(obj) else NA_integer_
    } else {
      NA_integer_
    }
  ) |>
  dplyr::ungroup()

gpkg_layer_check <- layer_object_rows |>
  dplyr::mutate(
    output_type = "gpkg_layer",
    path = final_gpkg,
    exists = output_name %in% actual_layers,
    note = dplyr::case_when(
      exists ~ "ok",
      !exists & !is.na(object_n) & object_n == 0 ~ "skipped_empty_ok",
      TRUE ~ "missing"
    )
  ) |>
  dplyr::select(output_type, output_name, path, exists, note, object_name, object_exists, object_n)

interim_output_check <- dplyr::bind_rows(
  csv_check,
  raster_check,
  gpkg_layer_check
)

print(interim_output_check)

readr::write_csv(
  interim_output_check,
  file.path(interim_csv_dir, "interim_output_check.csv")
)

missing_required <- interim_output_check |>
  dplyr::filter(note == "missing")

if (nrow(missing_required) > 0) {
  warning(
    "中間出力に不足があります: ",
    paste(missing_required$output_name, collapse = ", ")
  )
}
```

# 18. compute-macro-isolation-support

**目的**：macro clusterごとに孤立度と集落連続性への寄与度を計算する。

```{r c18_compute_macro_isolation_support, eval=TRUE}
  compute_ring_stats_one <- function(group_sf, grid_sf, inner_m, outer_m) {
    outer <- sf::st_buffer(sf::st_geometry(group_sf), outer_m)
    inner <- sf::st_buffer(sf::st_geometry(group_sf), inner_m)
    ring <- suppressWarnings(sf::st_difference(outer, inner))
    ring <- sf::st_make_valid(ring)
    context <- compute_polygon_context(ring, grid_sf)

    tibble::tibble(
      macro_cluster_id = group_sf$macro_cluster_id,
      isolation_ring_inner_m = inner_m,
      isolation_ring_outer_m = outer_m
    ) |>
      dplyr::bind_cols(context)
  }

  isolation_ring_inner_m <- selected_d_adj_safe_m
  isolation_ring_outer_m <- max(3 * selected_d_adj_safe_m, 50)

  macro_centroids <- suppressWarnings(sf::st_point_on_surface(macro_group_geometries_interim))

  if (nrow(macro_centroids) >= 2) {
    macro_dist <- as.matrix(sf::st_distance(macro_centroids))
    diag(macro_dist) <- NA_real_
    nearest_macro_distance_m <- apply(macro_dist, 1, min, na.rm = TRUE)
  } else {
    nearest_macro_distance_m <- Inf
  }

  macro_ring_stats <- purrr::map_dfr(
    seq_len(nrow(macro_group_geometries_interim)),
    function(i) {
      compute_ring_stats_one(
        macro_group_geometries_interim[i, ],
        grid10,
        inner_m = isolation_ring_inner_m,
        outer_m = isolation_ring_outer_m
      )
    }
  )

  macro_support_table <- macro_group_geometries_interim |>
    sf::st_drop_geometry() |>
    dplyr::mutate(
      nearest_macro_distance_m = nearest_macro_distance_m
    ) |>
    dplyr::left_join(macro_ring_stats, by = "macro_cluster_id") |>
    dplyr::mutate(
      small_size_factor = clamp01_numeric(
        (dense_cluster_min_n - n_dwellings) /
          max(dense_cluster_min_n - small_cluster_max_n, 1)
      ),
      spacing_factor = clamp01_numeric(
        nearest_macro_distance_m / max(selected_d_adj_safe_m * 3, 1)
      ),
      absence_enclosure_factor = clamp01_numeric(absence_ratio_in_surveyed),
      surveyed_coverage_factor = clamp01_numeric(surveyed_ratio),
      isolation_score = clamp01_numeric(
        small_size_factor *
          spacing_factor *
          absence_enclosure_factor *
          surveyed_coverage_factor
      ),
      size_support_factor = clamp01_numeric(
        (n_dwellings - small_cluster_max_n) /
          max(dense_cluster_min_n - small_cluster_max_n, 1)
      ),
      macro_structure_bonus = dplyr::case_when(
        macro_group_type == "macro_settlement_complex_candidate" ~ 0.90,
        macro_group_type == "single_dense_micro_cluster" ~ 0.75,
        TRUE ~ 0
      ),
      cluster_support = clamp01_numeric(
        pmax(size_support_factor, macro_structure_bonus) *
          (1 - isolation_score)
      ),
      isolated_dwelling_weight = clamp01_numeric(isolation_score)
    )

  macro_group_geometries_final <- macro_group_geometries_interim |>
    dplyr::left_join(
      macro_support_table,
      by = c(
        "macro_cluster_id",
        "micro_group_ids",
        "n_micro_groups",
        "n_dwellings",
        "n_dense_micro_groups",
        "n_intermediate_micro_groups",
        "n_small_micro_groups",
        "macro_group_type",
        "selected_eps_m",
        "selected_min_pts",
        "selected_d_adj_m",
        "selected_d_adj_safe_m",
        "macro_hull_buffer_m",
        "macro_link_max_boundary_distance_m",
        "macro_nearest_dwelling_link_m",
        "macro_corridor_width_m"
      )
    )

  dwelling_points_final <- dwelling_points_grouped_macro |>
    dplyr::left_join(
      macro_support_table |>
        dplyr::select(
          macro_cluster_id,
          macro_group_type,
          isolation_score,
          cluster_support,
          isolated_dwelling_weight
        ),
      by = "macro_cluster_id"
    )

  readr::write_csv(
    macro_support_table,
    file.path(final_csv_dir, "final_macro_cluster_support.csv")
  )

  print(
    macro_support_table |>
      dplyr::arrange(dplyr::desc(cluster_support))
  )
```

# 19. build-directional-source-barrier-rasters

**目的**：開口source、source strength、absence barrier strengthを作成する。

```{r c19_build_directional_source_barrier_rasters, eval=TRUE}
required_objects <- c(
  "macro_group_geometries_final",
  "macro_support_table",
  "dwelling_points_final",
  "template_r",
  "grid10_status",
  "presence_binary_r",
  "absence_binary_r",
  "no_data_binary_r",
  "absence_area_r",
  "surveyed_area_r",
  "city_area_r",
  "selected_d_adj_safe_m"
)

missing_objects <- required_objects[
  !vapply(required_objects, exists, logical(1))
]

if (length(missing_objects) > 0) {
  stop("必要なオブジェクトが存在しません: ", paste(missing_objects, collapse = ", "))
}

base_range_m <- max(
  base_range_adj_multiplier * selected_d_adj_safe_m,
  base_range_min_m,
  na.rm = TRUE
)

cat("base_range_m:", base_range_m, "\n")

# source strength：macro cluster supportを基本とする。
macro_sources_final <- macro_group_geometries_final |>
  dplyr::filter(
    !is.na(cluster_support),
    cluster_support > 0.01
  ) |>
  dplyr::mutate(
    source_strength = clamp01_numeric(cluster_support ^ source_strength_power),
    source_seed_value = pmax(source_strength, source_min_strength)
  )

if (nrow(macro_sources_final) == 0) {
  stop("sourceとして使えるmacro clusterがありません。macro_support_tableを確認してください。")
}

source_seed_strength_r <- terra::rasterize(
  terra::vect(macro_sources_final),
  template_r,
  field = "source_seed_value",
  fun = "max",
  background = 0,
  touches = TRUE
)
names(source_seed_strength_r) <- "source_seed_strength"

# supported density：source strengthの診断用。最終スコアには直接加算しない。
dwelling_points_for_strength <- dwelling_points_final |>
  dplyr::mutate(
    point_cluster_support = pmax(
      tidyr::replace_na(cluster_support, 0),
      source_min_strength * tidyr::replace_na(as.numeric(cluster_support > 0), 0)
    ),
    point_isolated_weight = tidyr::replace_na(isolated_dwelling_weight, 0)
  )

supported_dwelling_count_r <- terra::rasterize(
  terra::vect(dwelling_points_for_strength),
  template_r,
  field = "point_cluster_support",
  fun = "sum",
  background = 0
)
names(supported_dwelling_count_r) <- "supported_dwelling_count"

supported_density_raw_r <- focal_sum_circle(
  supported_dwelling_count_r,
  source_density_radius_m
)

supported_density_score_r <- scale01_raster(log1p(supported_density_raw_r))
names(supported_density_score_r) <- "supported_density_score"

isolated_dwelling_count_r <- terra::rasterize(
  terra::vect(dwelling_points_for_strength),
  template_r,
  field = "point_isolated_weight",
  fun = "sum",
  background = 0
)
names(isolated_dwelling_count_r) <- "isolated_dwelling_count"

isolated_dwelling_signal_r <- scale01_raster(
  focal_sum_circle(isolated_dwelling_count_r, source_density_radius_m)
)
names(isolated_dwelling_signal_r) <- "isolated_dwelling_signal"

# no_dataに接するsourceセルをopening sourceにする。
no_data_contact_r <- terra::ifel(
  focal_max_circle(no_data_binary_r, opening_neighbor_radius_m) > 0,
  1,
  0
)
names(no_data_contact_r) <- "no_data_contact"

open_source_strength_r <- source_seed_strength_r * no_data_contact_r
names(open_source_strength_r) <- "open_source_strength"

if (!raster_has_positive(open_source_strength_r)) {
  warning("no_dataに接するsourceセルがありません。source_seed_strength_rをfallbackとして使います。")
  open_source_strength_r <- source_seed_strength_r
  names(open_source_strength_r) <- "open_source_strength"
}

# ------------------------------------------------------------
# absenceを internal / external に分ける。
# ------------------------------------------------------------

macro_internal_context_sf <- macro_sources_final |>
  dplyr::mutate(internal_context_value = 1) |>
  sf::st_make_valid()

if (internal_absence_buffer_m > 0) {
  macro_internal_context_sf <- sf::st_buffer(
    macro_internal_context_sf,
    dist = internal_absence_buffer_m
  )
}

macro_internal_context_r <- terra::rasterize(
  terra::vect(macro_internal_context_sf),
  template_r,
  field = "internal_context_value",
  fun = "max",
  background = 0,
  touches = TRUE
)
names(macro_internal_context_r) <- "macro_internal_context"

internal_macro_absence_r <- terra::ifel(
  absence_binary_r == 1 & macro_internal_context_r == 1,
  1,
  0
)
names(internal_macro_absence_r) <- "internal_macro_absence"

external_absence_barrier_r <- terra::ifel(
  absence_binary_r == 1 & internal_macro_absence_r != 1,
  1,
  0
)
names(external_absence_barrier_r) <- "external_absence_barrier"

# ------------------------------------------------------------
# external absence evidence
# ------------------------------------------------------------

external_absence_area_r <- terra::ifel(
  external_absence_barrier_r == 1,
  absence_area_r,
  0
)
names(external_absence_area_r) <- "external_absence_area"

local_external_absence_evidence <- focal_sum_circle(
  external_absence_area_r,
  absence_evidence_radius_m
)

local_surveyed_evidence <- focal_sum_circle(
  surveyed_area_r,
  absence_evidence_radius_m
)

local_surveyed_evidence_safe <- terra::ifel(
  is.na(local_surveyed_evidence) | local_surveyed_evidence < 1,
  1,
  local_surveyed_evidence
)

external_absence_evidence_r <- terra::clamp(
  local_external_absence_evidence / local_surveyed_evidence_safe,
  lower = 0,
  upper = 1,
  values = TRUE
)
names(external_absence_evidence_r) <- "external_absence_evidence"

# external absence continuity
external_absence_continuity_count_r <- focal_sum_circle(
  external_absence_barrier_r,
  absence_continuity_radius_m
)

external_absence_continuity_window_cells <- sum(
  make_circle_window(template_r, absence_continuity_radius_m),
  na.rm = TRUE
)

external_absence_continuity_score_r <- terra::clamp(
  external_absence_continuity_count_r /
    max(external_absence_continuity_window_cells, 1),
  lower = 0,
  upper = 1,
  values = TRUE
)
names(external_absence_continuity_score_r) <- "external_absence_continuity_score"

# external absence shadow：external absence周辺のno_dataに高コスト帯を与える。
absence_shadow_count_r <- focal_sum_circle(
  external_absence_barrier_r,
  absence_shadow_radius_m
)

absence_shadow_window_cells <- sum(
  make_circle_window(template_r, absence_shadow_radius_m),
  na.rm = TRUE
)

absence_barrier_shadow_r <- terra::clamp(
  absence_shadow_count_r / max(absence_shadow_window_cells, 1),
  lower = 0,
  upper = 1,
  values = TRUE
)

absence_barrier_shadow_r <- terra::ifel(
  no_data_binary_r == 1,
  absence_barrier_shadow_r,
  0
)
names(absence_barrier_shadow_r) <- "absence_barrier_shadow"

# ------------------------------------------------------------
# final barrier strength
# ------------------------------------------------------------

absence_barrier_strength_r <- terra::clamp(
  absence_evidence_weight * external_absence_evidence_r +
    absence_continuity_weight * external_absence_continuity_score_r +
    absence_shadow_weight * absence_barrier_shadow_r,
  lower = 0,
  upper = 1,
  values = TRUE
)

# external absenceセル本体は強いbarrier。
absence_barrier_strength_r <- terra::ifel(
  external_absence_barrier_r == 1,
  1,
  absence_barrier_strength_r
)

# internal macro absence は弱いbarrierに留める。
absence_barrier_strength_r <- terra::ifel(
  internal_macro_absence_r == 1 &
    external_absence_barrier_r != 1 &
    absence_barrier_strength_r < internal_absence_barrier_strength,
  internal_absence_barrier_strength,
  absence_barrier_strength_r
)

absence_barrier_strength_r <- terra::clamp(
  absence_barrier_strength_r,
  lower = 0,
  upper = 1,
  values = TRUE
)
names(absence_barrier_strength_r) <- "absence_barrier_strength"

# ------------------------------------------------------------
# 伝播可能域
# ------------------------------------------------------------
# source + no_data + internal macro absence のみ通過可。
# external absence は通過不可。
directional_allowed_r <- terra::ifel(
  city_area_r > 0 &
    external_absence_barrier_r != 1 &
    (
      no_data_binary_r == 1 |
        source_seed_strength_r > 0 |
        internal_macro_absence_r == 1
    ),
  1,
  0
)
names(directional_allowed_r) <- "directional_allowed"

summarise_global_layer <- function(r, layer_name) {
  vals <- terra::values(r, mat = FALSE)
  vals <- vals[is.finite(vals)]

  if (length(vals) == 0) {
    return(tibble::tibble(
      layer = layer_name,
      min = NA_real_,
      mean = NA_real_,
      max = NA_real_,
      positive_cells = 0
    ))
  }

  tibble::tibble(
    layer = layer_name,
    min = min(vals, na.rm = TRUE),
    mean = mean(vals, na.rm = TRUE),
    max = max(vals, na.rm = TRUE),
    positive_cells = sum(vals > 0, na.rm = TRUE)
  )
}

source_barrier_layers <- list(
  source_seed_strength = source_seed_strength_r,
  open_source_strength = open_source_strength_r,
  supported_density_score = supported_density_score_r,
  no_data_contact = no_data_contact_r,
  macro_internal_context = macro_internal_context_r,
  internal_macro_absence = internal_macro_absence_r,
  external_absence_barrier = external_absence_barrier_r,
  external_absence_evidence = external_absence_evidence_r,
  external_absence_continuity_score = external_absence_continuity_score_r,
  absence_barrier_shadow = absence_barrier_shadow_r,
  absence_barrier_strength = absence_barrier_strength_r,
  directional_allowed = directional_allowed_r
)

source_barrier_summary <- purrr::imap_dfr(
  source_barrier_layers,
  summarise_global_layer
)

print(source_barrier_summary)

dir.create(final_csv_dir, recursive = TRUE, showWarnings = FALSE)

readr::write_csv(
  source_barrier_summary,
  file.path(final_csv_dir, "final_source_barrier_layer_summary.csv")
)
```

# 20. build-directional-propagation-score

**目的**：累積コスト型のdirectional propagationにより最終スコアを作成する。

```{r c20_build_directional_propagation_score, eval=TRUE}
required_objects <- c(
  "template_r",
  "open_source_strength_r",
  "absence_barrier_strength_r",
  "directional_allowed_r",
  "modified_unavailable_no_data_r",
  "prediction_target_binary_r",
  "base_range_m"
)

missing_objects <- required_objects[
  !vapply(required_objects, exists, logical(1))
]

if (length(missing_objects) > 0) {
  stop("必要なオブジェクトが存在しません: ", paste(missing_objects, collapse = ", "))
}

if (!exists("artificial_modified_cost_multiplier")) {
  artificial_modified_cost_multiplier <- 3
}

run_directional_cost_propagation <- function(
  template_r,
  source_strength_r,
  barrier_strength_r,
  allowed_r,
  modified_unavailable_r,
  base_range_m,
  grid_cell_size_m,
  source_range_bonus,
  source_strength_power,
  source_min_strength,
  barrier_cost_multiplier,
  barrier_strength_power,
  barrier_vs_source_scale,
  artificial_modified_cost_multiplier,
  decay_power,
  max_normalized_cost,
  min_range_modifier,
  neighbor_mode = "queen_8"
) {
  n_cells <- terra::ncell(template_r)
  n_rows <- terra::nrow(template_r)
  n_cols <- terra::ncol(template_r)

  source_vals <- terra::values(source_strength_r, mat = FALSE)
  barrier_vals <- terra::values(barrier_strength_r, mat = FALSE)
  allowed_vals <- terra::values(allowed_r, mat = FALSE)
  modified_vals <- terra::values(modified_unavailable_r, mat = FALSE)

  source_vals[!is.finite(source_vals)] <- 0
  barrier_vals[!is.finite(barrier_vals)] <- 0
  allowed_vals[!is.finite(allowed_vals)] <- 0
  modified_vals[!is.finite(modified_vals)] <- 0

  allowed_logical <- allowed_vals > 0
  source_idx <- which(source_vals > 0 & allowed_logical)

  if (length(source_idx) == 0) {
    stop("伝播開始sourceセルがありません。open_source_strength_rを確認してください。")
  }

  best_cost <- rep(Inf, n_cells)
  best_source_strength <- rep(NA_real_, n_cells)
  best_source_range <- rep(NA_real_, n_cells)
  visited <- rep(FALSE, n_cells)

  heap_idx <- integer(0)
  heap_cost <- numeric(0)
  heap_strength <- numeric(0)
  heap_range <- numeric(0)

  heap_swap <- function(i, j) {
    tmp <- heap_idx[i]
    heap_idx[i] <<- heap_idx[j]
    heap_idx[j] <<- tmp

    tmp <- heap_cost[i]
    heap_cost[i] <<- heap_cost[j]
    heap_cost[j] <<- tmp

    tmp <- heap_strength[i]
    heap_strength[i] <<- heap_strength[j]
    heap_strength[j] <<- tmp

    tmp <- heap_range[i]
    heap_range[i] <<- heap_range[j]
    heap_range[j] <<- tmp
  }

  heap_push <- function(idx, cost, strength, source_range) {
    heap_idx <<- c(heap_idx, idx)
    heap_cost <<- c(heap_cost, cost)
    heap_strength <<- c(heap_strength, strength)
    heap_range <<- c(heap_range, source_range)

    k <- length(heap_idx)

    while (k > 1) {
      parent <- k %/% 2

      if (heap_cost[parent] <= heap_cost[k]) {
        break
      }

      heap_swap(parent, k)
      k <- parent
    }
  }

  heap_pop <- function() {
    if (length(heap_idx) == 0) {
      return(NULL)
    }

    out <- list(
      idx = heap_idx[1],
      cost = heap_cost[1],
      strength = heap_strength[1],
      source_range = heap_range[1]
    )

    last <- length(heap_idx)

    if (last == 1) {
      heap_idx <<- integer(0)
      heap_cost <<- numeric(0)
      heap_strength <<- numeric(0)
      heap_range <<- numeric(0)
      return(out)
    }

    heap_idx[1] <<- heap_idx[last]
    heap_cost[1] <<- heap_cost[last]
    heap_strength[1] <<- heap_strength[last]
    heap_range[1] <<- heap_range[last]

    heap_idx <<- heap_idx[-last]
    heap_cost <<- heap_cost[-last]
    heap_strength <<- heap_strength[-last]
    heap_range <<- heap_range[-last]

    k <- 1

    repeat {
      left <- 2 * k
      right <- left + 1
      smallest <- k

      if (left <= length(heap_idx) && heap_cost[left] < heap_cost[smallest]) {
        smallest <- left
      }

      if (right <= length(heap_idx) && heap_cost[right] < heap_cost[smallest]) {
        smallest <- right
      }

      if (smallest == k) {
        break
      }

      heap_swap(k, smallest)
      k <- smallest
    }

    out
  }

  source_strength_clean <- pmax(
    clamp01_numeric(source_vals[source_idx]),
    source_min_strength
  )

  source_range_vals <- base_range_m * (
    min_range_modifier +
      (1 - min_range_modifier) * (source_strength_clean ^ source_strength_power)
  ) * (
    1 + source_range_bonus * (source_strength_clean ^ source_strength_power)
  )

  for (i in seq_along(source_idx)) {
    idx <- source_idx[i]
    strength <- source_strength_clean[i]
    source_range <- source_range_vals[i]

    best_cost[idx] <- 0
    best_source_strength[idx] <- strength
    best_source_range[idx] <- source_range

    heap_push(idx, 0, strength, source_range)
  }

  if (neighbor_mode == "rook_4") {
    neighbor_steps <- tibble::tibble(
      dr = c(-1L, 1L, 0L, 0L),
      dc = c(0L, 0L, -1L, 1L),
      step_m = rep(grid_cell_size_m, 4)
    )
  } else {
    neighbor_steps <- tibble::tibble(
      dr = c(-1L, -1L, -1L, 0L, 0L, 1L, 1L, 1L),
      dc = c(-1L, 0L, 1L, -1L, 1L, -1L, 0L, 1L),
      step_m = c(
        sqrt(2), 1, sqrt(2), 1, 1, sqrt(2), 1, sqrt(2)
      ) * grid_cell_size_m
    )
  }

  processed_n <- 0L

  repeat {
    item <- heap_pop()

    if (is.null(item)) {
      break
    }

    idx <- item$idx

    if (visited[idx]) {
      next
    }

    if (item$cost > best_cost[idx] + 1e-12) {
      next
    }

    visited[idx] <- TRUE
    processed_n <- processed_n + 1L

    if (item$cost >= max_normalized_cost) {
      next
    }

    row_i <- ((idx - 1L) %/% n_cols) + 1L
    col_i <- ((idx - 1L) %% n_cols) + 1L

    for (s in seq_len(nrow(neighbor_steps))) {
      row_j <- row_i + neighbor_steps$dr[s]
      col_j <- col_i + neighbor_steps$dc[s]

      if (row_j < 1L || row_j > n_rows || col_j < 1L || col_j > n_cols) {
        next
      }

      idx_j <- (row_j - 1L) * n_cols + col_j

      if (!allowed_logical[idx_j] || visited[idx_j]) {
        next
      }

      barrier_j <- clamp01_numeric(barrier_vals[idx_j])

      source_barrier_discount <- 1 +
        barrier_vs_source_scale * clamp01_numeric(item$strength)

      barrier_cost <- 1 +
        barrier_cost_multiplier *
        (barrier_j ^ barrier_strength_power) /
        source_barrier_discount

      artificial_cost <- ifelse(
        modified_vals[idx_j] > 0,
        artificial_modified_cost_multiplier,
        1
      )

      step_cost <- neighbor_steps$step_m[s] *
        barrier_cost *
        artificial_cost

      new_cost <- item$cost + step_cost / item$source_range

      if (new_cost < best_cost[idx_j] && new_cost <= max_normalized_cost) {
        best_cost[idx_j] <- new_cost
        best_source_strength[idx_j] <- item$strength
        best_source_range[idx_j] <- item$source_range

        heap_push(idx_j, new_cost, item$strength, item$source_range)
      }
    }
  }

  normalized_cost_r <- template_r
  normalized_cost_vals <- best_cost
  normalized_cost_vals[!is.finite(normalized_cost_vals)] <- NA_real_
  terra::values(normalized_cost_r) <- normalized_cost_vals
  names(normalized_cost_r) <- "directional_normalized_cost"

  propagated_source_strength_r <- template_r
  terra::values(propagated_source_strength_r) <- best_source_strength
  names(propagated_source_strength_r) <- "directional_source_strength"

  propagated_source_range_r <- template_r
  terra::values(propagated_source_range_r) <- best_source_range
  names(propagated_source_range_r) <- "directional_source_range_m"

  cost_clipped <- pmin(best_cost, max_normalized_cost)

  score_vals <- best_source_strength *
    ((1 - cost_clipped) ^ decay_power)

  score_vals[!is.finite(best_cost)] <- NA_real_
  score_vals[best_cost > max_normalized_cost] <- NA_real_
  score_vals <- clamp01_numeric(score_vals)

  score_r <- template_r
  terra::values(score_r) <- score_vals
  names(score_r) <- "directional_cluster_continuity_score"

  list(
    normalized_cost_r = normalized_cost_r,
    propagated_source_strength_r = propagated_source_strength_r,
    propagated_source_range_r = propagated_source_range_r,
    score_r = score_r,
    processed_n = processed_n,
    source_n = length(source_idx)
  )
}

propagation_result <- run_directional_cost_propagation(
  template_r = template_r,
  source_strength_r = open_source_strength_r,
  barrier_strength_r = absence_barrier_strength_r,
  allowed_r = directional_allowed_r,
  modified_unavailable_r = modified_unavailable_no_data_r,
  base_range_m = base_range_m,
  grid_cell_size_m = grid_cell_size_m,
  source_range_bonus = source_range_bonus,
  source_strength_power = source_strength_power,
  source_min_strength = source_min_strength,
  barrier_cost_multiplier = barrier_cost_multiplier,
  barrier_strength_power = barrier_strength_power,
  barrier_vs_source_scale = barrier_vs_source_scale,
  artificial_modified_cost_multiplier = artificial_modified_cost_multiplier,
  decay_power = decay_power,
  max_normalized_cost = max_normalized_cost,
  min_range_modifier = min_range_modifier,
  neighbor_mode = directional_neighbor_mode
)

directional_normalized_cost_r <- propagation_result$normalized_cost_r
directional_source_strength_r <- propagation_result$propagated_source_strength_r
directional_source_range_m_r <- propagation_result$propagated_source_range_r

directional_cluster_continuity_score_all_cells_r <- propagation_result$score_r
names(directional_cluster_continuity_score_all_cells_r) <- "directional_cluster_continuity_score_all_cells"

cluster_continuity_score_all_cells_r <- directional_cluster_continuity_score_all_cells_r
names(cluster_continuity_score_all_cells_r) <- "cluster_continuity_score_all_cells"

# final score は通常no_dataのうち、
# 人工改変地ではない prediction target のみに出す。
cluster_continuity_score_prediction_target_r <- terra::ifel(
  prediction_target_binary_r == 1,
  cluster_continuity_score_all_cells_r,
  NA_real_
)
names(cluster_continuity_score_prediction_target_r) <- "cluster_continuity_score_prediction_target"

# 既存後続chunkとの互換性のため、従来名も維持する。
cluster_continuity_score_no_data_only_r <- cluster_continuity_score_prediction_target_r
names(cluster_continuity_score_no_data_only_r) <- "cluster_continuity_score_no_data_only"

propagation_summary <- tibble::tibble(
  source_cells = propagation_result$source_n,
  processed_cells = propagation_result$processed_n,
  base_range_m = base_range_m,
  max_normalized_cost = max_normalized_cost,
  decay_power = decay_power,
  barrier_cost_multiplier = barrier_cost_multiplier,
  barrier_strength_power = barrier_strength_power,
  barrier_vs_source_scale = barrier_vs_source_scale,
  artificial_modified_cost_multiplier = artificial_modified_cost_multiplier,
  modified_unavailable_no_data_cells = terra::global(
    modified_unavailable_no_data_r,
    "sum",
    na.rm = TRUE
  )[1, 1],
  prediction_target_cells = terra::global(
    prediction_target_binary_r,
    "sum",
    na.rm = TRUE
  )[1, 1]
)

print(propagation_summary)

readr::write_csv(
  propagation_summary,
  file.path(final_csv_dir, "final_directional_propagation_summary.csv")
)
```

# 21. directional-score-diagnostics

**目的**：directional modelの構成ラスタと最終スコアを数値診断する。

```{r c21_directional_score_diagnostics, eval=TRUE}
score_layers <- list(
  source_seed_strength = source_seed_strength_r,
  open_source_strength = open_source_strength_r,
  no_data_contact = no_data_contact_r,
  supported_density_score = supported_density_score_r,
  isolated_dwelling_signal = isolated_dwelling_signal_r,

  macro_internal_context = macro_internal_context_r,
  internal_macro_absence = internal_macro_absence_r,
  external_absence_barrier = external_absence_barrier_r,
  external_absence_evidence = external_absence_evidence_r,
  external_absence_continuity_score = external_absence_continuity_score_r,
  absence_barrier_shadow = absence_barrier_shadow_r,
  absence_barrier_strength = absence_barrier_strength_r,

  artificial_modified_binary = artificial_modified_binary_r,
  artificial_modified_ratio = artificial_modified_ratio_r,
  modified_unavailable_no_data = modified_unavailable_no_data_r,
  prediction_target_binary = prediction_target_binary_r,

  directional_allowed = directional_allowed_r,
  directional_normalized_cost = directional_normalized_cost_r,
  directional_source_strength = directional_source_strength_r,
  directional_source_range_m = directional_source_range_m_r,
  cluster_continuity_score_all_cells = cluster_continuity_score_all_cells_r,
  cluster_continuity_score_no_data_only = cluster_continuity_score_no_data_only_r
)

summarise_raster_values <- function(r, layer_name) {
  vals <- terra::values(r, mat = FALSE)
  vals <- vals[is.finite(vals)]

  if (length(vals) == 0) {
    return(tibble::tibble(
      layer = layer_name,
      n = 0,
      n_positive = 0,
      min = NA_real_,
      q25 = NA_real_,
      median = NA_real_,
      q75 = NA_real_,
      q95 = NA_real_,
      max = NA_real_
    ))
  }

  tibble::tibble(
    layer = layer_name,
    n = length(vals),
    n_positive = sum(vals > 0, na.rm = TRUE),
    min = min(vals, na.rm = TRUE),
    q25 = as.numeric(stats::quantile(vals, 0.25, na.rm = TRUE)),
    median = stats::median(vals, na.rm = TRUE),
    q75 = as.numeric(stats::quantile(vals, 0.75, na.rm = TRUE)),
    q95 = as.numeric(stats::quantile(vals, 0.95, na.rm = TRUE)),
    max = max(vals, na.rm = TRUE)
  )
}

final_directional_score_diagnostics <- purrr::imap_dfr(
  score_layers,
  summarise_raster_values
)

print(final_directional_score_diagnostics)

readr::write_csv(
  final_directional_score_diagnostics,
  file.path(final_csv_dir, "final_directional_score_diagnostics.csv")
)

final_directional_parameters <- dplyr::bind_rows(
  analysis_parameter_table |>
    dplyr::transmute(
      group,
      parameter,
      value = as.character(value),
      meaning
    ),
  tibble::tibble(
    group = "runtime",
    parameter = "selected_d_adj_safe_m",
    value = as.character(selected_d_adj_safe_m),
    meaning = "DBSCAN候補から求めた代表的隣接距離"
  ),
  tibble::tibble(
    group = "runtime",
    parameter = "base_range_m",
    value = as.character(base_range_m),
    meaning = "selected_d_adj_safe_mとbase_range_min_mから計算した基本到達距離"
  )
)

readr::write_csv(
  final_directional_parameters,
  file.path(final_csv_dir, "final_directional_parameters.csv")
)
```

# 22. export-final-rasters

**目的**：final成果ラスタをGeoTIFFとして出力する。

```{r c22_export_final_rasters, eval=TRUE}
dir.create(final_raster_dir, recursive = TRUE, showWarnings = FALSE)

raster_outputs <- list(
  source_seed_strength = source_seed_strength_r,
  open_source_strength = open_source_strength_r,
  no_data_contact = no_data_contact_r,
  supported_density_score = supported_density_score_r,
  isolated_dwelling_signal = isolated_dwelling_signal_r,

  macro_internal_context = macro_internal_context_r,
  internal_macro_absence = internal_macro_absence_r,
  external_absence_barrier = external_absence_barrier_r,
  external_absence_evidence = external_absence_evidence_r,
  external_absence_continuity_score = external_absence_continuity_score_r,
  absence_barrier_shadow = absence_barrier_shadow_r,
  absence_barrier_strength = absence_barrier_strength_r,

  artificial_modified_binary = artificial_modified_binary_r,
  artificial_modified_area_m2 = artificial_modified_area_r,
  artificial_modified_ratio = artificial_modified_ratio_r,
  modified_unavailable_no_data = modified_unavailable_no_data_r,
  prediction_target_binary = prediction_target_binary_r,

  directional_allowed = directional_allowed_r,
  directional_normalized_cost = directional_normalized_cost_r,
  directional_source_strength = directional_source_strength_r,
  directional_source_range_m = directional_source_range_m_r,

  cluster_continuity_score_all_cells = cluster_continuity_score_all_cells_r,
  cluster_continuity_score_prediction_target = cluster_continuity_score_prediction_target_r,
  cluster_continuity_score_no_data_only = cluster_continuity_score_no_data_only_r
)

for (nm in names(raster_outputs)) {
  out_path <- file.path(
    final_raster_dir,
    paste0("final_", nm, ".tif")
  )

  terra::writeRaster(
    raster_outputs[[nm]],
    out_path,
    overwrite = TRUE
  )

  cat("raster written:", out_path, "\n")
}

expected_final_rasters <- paste0("final_", names(raster_outputs), ".tif")

final_raster_check <- tibble::tibble(
  file = expected_final_rasters,
  path = file.path(final_raster_dir, expected_final_rasters),
  exists = file.exists(file.path(final_raster_dir, expected_final_rasters))
)

print(final_raster_check)

readr::write_csv(
  final_raster_check,
  file.path(final_csv_dir, "final_raster_output_check.csv")
)
```

# 23. export-final-gpkg

**目的**：interimとfinal成果をGeoPackageにまとめる。

```{r c23_export_final_gpkg, eval=TRUE}
if (file.exists(final_gpkg)) {
  unlink(final_gpkg)
}

# interimレイヤも同じGPKGに再出力する。
write_gpkg_layer_safe(dwelling_points_grouped_macro, final_gpkg, "interim_dwelling_points_grouped")
write_gpkg_layer_safe(group_geometries_interim, final_gpkg, "interim_group_geometries")
write_gpkg_layer_safe(macro_group_geometries_interim, final_gpkg, "interim_macro_cluster_geometries")
write_gpkg_layer_safe(macro_cluster_link_edges, final_gpkg, "interim_macro_cluster_link_edges")
write_gpkg_layer_safe(internal_void_candidates, final_gpkg, "interim_internal_void_candidates")
write_gpkg_layer_safe(
  grid10_status |>
    dplyr::select(
      grid_id,
      response,
      cell_status,
      dwelling_count,
      surveyed_ratio,
      surveyed_area_m2,
      cell_area_m2
    ),
  final_gpkg,
  "interim_grid_status"
)

# finalレイヤ。
write_gpkg_layer_safe(dwelling_points_final, final_gpkg, "final_dwelling_points_with_support")
write_gpkg_layer_safe(macro_group_geometries_final, final_gpkg, "final_macro_cluster_isolation_support")

final_grid_extract_points <- suppressWarnings(sf::st_point_on_surface(grid10))

extract_one_final_raster <- function(r, value_name) {
  r_tmp <- r
  names(r_tmp) <- value_name
  values_tmp <- terra::extract(
    r_tmp,
    terra::vect(final_grid_extract_points),
    ID = FALSE
  ) |>
    tibble::as_tibble()

  values_tmp <- values_tmp[, 1, drop = FALSE]
  names(values_tmp) <- value_name
  values_tmp
}

final_grid_values <- dplyr::bind_cols(
  extract_one_final_raster(
    cluster_continuity_score_no_data_only_r,
    "cluster_continuity_score_no_data_only"
  ),
  extract_one_final_raster(
    cluster_continuity_score_all_cells_r,
    "cluster_continuity_score_all_cells"
  ),
  extract_one_final_raster(
    directional_normalized_cost_r,
    "directional_normalized_cost"
  ),
  extract_one_final_raster(
    directional_source_strength_r,
    "directional_source_strength"
  ),
  extract_one_final_raster(
    absence_barrier_strength_r,
    "absence_barrier_strength"
  ),
  extract_one_final_raster(
    artificial_modified_binary_r,
    "artificial_modified_binary"
  ),
  extract_one_final_raster(
    artificial_modified_ratio_r,
    "artificial_modified_ratio"
  ),
  extract_one_final_raster(
    modified_unavailable_no_data_r,
    "modified_unavailable_no_data"
  ),
  extract_one_final_raster(
    prediction_target_binary_r,
    "prediction_target_binary"
  ),
  extract_one_final_raster(
    isolated_dwelling_signal_r,
    "isolated_dwelling_signal"
  )
)

final_score_grid <- dplyr::bind_cols(
  grid10 |>
    dplyr::select(
      grid_id,
      response,
      cell_status,
      dwelling_count,
      surveyed_ratio
    ),
  final_grid_values
)

final_score_grid_no_data <- final_score_grid |>
  dplyr::filter(
    cell_status == "no_data",
    !is.na(cluster_continuity_score_no_data_only)
  )

write_gpkg_layer_safe(
  final_score_grid_no_data,
  final_gpkg,
  "final_directional_continuity_grid_no_data"
)

if (nrow(final_score_grid_no_data) > 0) {
  high_score_threshold <- stats::quantile(
    final_score_grid_no_data$cluster_continuity_score_no_data_only,
    0.95,
    na.rm = TRUE
  )

  final_score_grid_no_data_high <- final_score_grid_no_data |>
    dplyr::filter(
      cluster_continuity_score_no_data_only >= high_score_threshold
    )

  write_gpkg_layer_safe(
    final_score_grid_no_data_high,
    final_gpkg,
    "final_directional_continuity_grid_no_data_top5pct"
  )
}

cat("final gpkg:", final_gpkg, "\n")
```

# 24. final-summaries

**目的**：final成果の要約CSVを出力する。

```{r c24_final_summaries, eval=TRUE}
if (!exists("final_score_grid_no_data")) {
  stop("final_score_grid_no_data が存在しません。export-final-gpkg chunkを確認してください。")
}

final_no_data_summary <- final_score_grid_no_data |>
  sf::st_drop_geometry() |>
  dplyr::summarise(
    n_no_data_cells = dplyr::n(),
    score_min = min(cluster_continuity_score_no_data_only, na.rm = TRUE),
    score_q25 = stats::quantile(cluster_continuity_score_no_data_only, 0.25, na.rm = TRUE),
    score_median = stats::median(cluster_continuity_score_no_data_only, na.rm = TRUE),
    score_q75 = stats::quantile(cluster_continuity_score_no_data_only, 0.75, na.rm = TRUE),
    score_q95 = stats::quantile(cluster_continuity_score_no_data_only, 0.95, na.rm = TRUE),
    score_max = max(cluster_continuity_score_no_data_only, na.rm = TRUE),
    cost_median = stats::median(directional_normalized_cost, na.rm = TRUE),
    barrier_median = stats::median(absence_barrier_strength, na.rm = TRUE)
  )

print(final_no_data_summary)
readr::write_csv(
  final_no_data_summary,
  file.path(final_csv_dir, "final_no_data_score_summary.csv")
)

final_macro_support_summary <- macro_support_table |>
  dplyr::summarise(
    n_macro_clusters = dplyr::n(),
    cluster_support_min = min(cluster_support, na.rm = TRUE),
    cluster_support_median = stats::median(cluster_support, na.rm = TRUE),
    cluster_support_max = max(cluster_support, na.rm = TRUE),
    isolation_score_median = stats::median(isolation_score, na.rm = TRUE)
  )

print(final_macro_support_summary)
readr::write_csv(
  final_macro_support_summary,
  file.path(final_csv_dir, "final_macro_support_summary.csv")
)
```

# 25. chunk-list

**目的**：Rmd内のchunk一覧を出力する。

```{r c25_chunk_list, eval=TRUE}
chunk_index <- tibble::tribble(
  ~no, ~chunk, ~section, ~purpose,
  1, "c01_setup", "setup", "解析に必要なパッケージと共通関数を準備する。",
  2, "c02_paths", "paths", "入力データと出力先フォルダを定義する。",
  3, "c03_analysis_parameters", "analysis-parameters", "directional model用の解析パラメータを定義する。",
  4, "c04_download_data", "download-data", "必要な入力GPKGがローカルにない場合に取得する。",
  5, "c05_read_data", "read-data", "GPKGから住居点、調査区、市域ポリゴンを読み込む。",
  6, "c06_create_analysis_grid", "create-analysis-grid", "市域内に10mグリッドとラスタテンプレートを作成する。",
  7, "c07_assign_grid_response", "assign-grid-response", "各10mセルにpresence、absence、no_dataを付与する。",
  8, "c08_rasterize_status_layers", "rasterize-status-layers", "presence、absence、no_data、surveyed areaをラスタ化する。",
  8, "c08b_rasterize_artificial_modified_land", "rasterize_artificial_modified_land", "GSI人工地形分類 code=11001 を、score対象外・通過可能高cost領域としてラスタ化する。",
  9, "c09_local_context_rasters", "local-context-rasters", "interim確認用のabsence penalty と open no_data scoreを作成する。",
  10, "c10_dwelling_neighbor_distances", "dwelling-neighbor-distances", "住居間距離を計算し、micro cluster候補パラメータを作る。",
  11, "c11_parameter_sweep_clustering", "parameter-sweep-clustering", "DBSCAN候補パラメータを評価する。",
  12, "c12_select_candidate_parameters", "select-candidate-parameters", "候補パラメータからselected_eps_m、selected_min_pts、selected_d_adj_mを定義する。",
  13, "c13_build_interim_micro_cluster_layers", "build-interim-micro-cluster-layers", "選択パラメータで住居点をmicro clusterに分類する。",
  14, "c14_build_interim_macro_cluster_groups", "build-interim-macro-cluster-groups", "micro cluster間関係からmacro clusterを作成する。",
  15, "c15_export_interim_rasters", "export-interim-rasters", "中間確認用ラスタをGeoTIFFとして出力する。",
  16, "c16_export_interim_gpkg_layers", "export-interim-gpkg-layers", "中間確認用ベクタレイヤをGPKGに出力する。",
  17, "c17_check_interim_outputs", "check-interim-outputs", "interim出力の過不足を確認する。",
  18, "c18_compute_macro_isolation_support", "compute-macro-isolation-support", "macro clusterごとに孤立度と集落連続性への寄与度を計算する。",
  19, "c19_build_directional_source_barrier_rasters", "build-directional-source-barrier-rasters", "開口source、source strength、absence barrier strengthを作成する。",
  20, "c20_build_directional_propagation_score", "build-directional-propagation-score", "累積コスト型のdirectional propagationにより最終スコアを作成する。",
  21, "c21_directional_score_diagnostics", "directional-score-diagnostics", "directional modelの構成ラスタと最終スコアを数値診断する。",
  22, "c22_export_final_rasters", "export-final-rasters", "final成果ラスタをGeoTIFFとして出力する。",
  23, "c23_export_final_gpkg", "export-final-gpkg", "interimとfinal成果をGeoPackageにまとめる。",
  24, "c24_final_summaries", "final-summaries", "final成果の要約CSVを出力する。",
  25, "c25_chunk_list", "chunk-list", "Rmd内のchunk一覧を出力する。"
)

print(chunk_index)

if (exists("final_csv_dir")) {
  readr::write_csv(
    chunk_index,
    file.path(final_csv_dir, "rmd_chunk_list.csv")
  )
}
```

