---
title: "国分寺市縄文住居跡分布の空間自己相関・集落継続可能性評価（修正版）"
author: ""
date: "`r Sys.Date()`"
output:
  html_document:
    toc: true
    toc_depth: 3
    number_sections: true
---

# 分析の目的

このR Markdownは、地形適合度モデルとは独立に、**既知の縄文住居跡分布そのものの空間自己相関**を評価します。

ここでの目的は、地形条件から住居立地を予測することではなく、既知住居跡の密度・近接・クラスター構造・調査済み範囲の負の証拠にもとづいて、既知集落が未調査域へ連続する可能性を評価することです。

最終出力は2系統に分けます。

| 出力 | 内容 |
|---|---|
| `no_data_only` | 既調査のpresence/absenceを除外し、未調査セルだけに継続可能性スコアを表示する |
| `absence_included` | presenceセルのみを除外し、absenceセルにもスコアを内挿表示する。既調査非検出域がどの程度「既知分布から見ると連続しそうに見えるか」を検証するための診断用出力 |

`absence_included` は予測結果として採用するためではなく、**既調査で住居が確認されていない範囲に対して、自己相関モデルがどの程度高く評価してしまうかを確認する診断図**として扱います。

---

# 0. 初期設定

## setup-autocorrelation

```{r setup-autocorrelation}
required_packages <- c(
  "sf", "terra", "dplyr", "tidyr", "ggplot2",
  "dbscan", "readr", "tibble"
)

missing_packages <- required_packages[
  !vapply(required_packages, requireNamespace, logical(1), quietly = TRUE)
]

if (length(missing_packages) > 0) {
  stop(
    "不足しているパッケージがあります。先にインストールしてください: ",
    paste(missing_packages, collapse = ", ")
  )
}

library(sf)
library(terra)
library(dplyr)
library(tidyr)
library(ggplot2)
library(dbscan)
library(readr)
library(tibble)

options(stringsAsFactors = FALSE)
sf::sf_use_s2(FALSE)
```

## helper-functions

```{r helper-functions}
make_circle_window <- function(r, radius_m) {
  res_xy <- terra::res(r)

  if (abs(res_xy[1] - res_xy[2]) > 1e-6) {
    warning("ラスタのX方向・Y方向の解像度が異なります。平均解像度で円形近傍を作成します。")
  }

  res_m <- mean(res_xy)
  n <- ceiling(radius_m / res_m)

  coords <- expand.grid(x = -n:n, y = -n:n)
  dist_m <- sqrt(coords$x^2 + coords$y^2) * res_m

  matrix(
    ifelse(dist_m <= radius_m, 1, 0),
    nrow = 2 * n + 1,
    ncol = 2 * n + 1,
    byrow = FALSE
  )
}

focal_sum_circle <- function(r, radius_m) {
  w <- make_circle_window(r, radius_m)

  terra::focal(
    r,
    w = w,
    fun = "sum",
    na.policy = "all",
    fillvalue = 0,
    na.rm = TRUE
  )
}

scale01_raster <- function(r) {
  if (is.null(r)) {
    stop("scale01_raster() に NULL が渡されました。前段のラスタ作成chunkを確認してください。")
  }

  r_min <- terra::global(r, "min", na.rm = TRUE)[1, 1]
  r_max <- terra::global(r, "max", na.rm = TRUE)[1, 1]

  if (!is.finite(r_min) || !is.finite(r_max) || abs(r_max - r_min) < 1e-12) {
    out <- r * 0
    names(out) <- paste0(names(r)[1], "_scaled01")
    return(out)
  }

  out <- (r - r_min) / (r_max - r_min)
  out <- terra::clamp(out, lower = 0, upper = 1, values = TRUE)
  names(out) <- paste0(names(r)[1], "_scaled01")
  out
}

na_to_zero_raster <- function(r) {
  if (is.null(r)) {
    stop("na_to_zero_raster() に NULL が渡されました。")
  }
  terra::ifel(is.na(r), 0, r)
}

get_radius_raster <- function(raster_list, radius_m, object_name) {
  radius_key <- as.character(radius_m)

  if (!radius_key %in% names(raster_list) || is.null(raster_list[[radius_key]])) {
    stop(
      object_name, "[['", radius_key, "']] が存在しません。\n",
      "現在のキー: ", paste(names(raster_list), collapse = ", "), "\n",
      "前段のchunkを再実行してください。"
    )
  }

  raster_list[[radius_key]]
}

rasterize_grid_field <- function(grid_sf, field, template_r, background = NA, touches = FALSE) {
  if (!field %in% names(grid_sf)) {
    stop("grid_sfにフィールドがありません: ", field)
  }

  terra::rasterize(
    terra::vect(grid_sf[, field]),
    template_r,
    field = field,
    background = background,
    touches = touches
  )
}

write_gpkg_layer_safe <- function(x, dsn, layer) {
  dir.create(dirname(dsn), showWarnings = FALSE, recursive = TRUE)

  if (is.null(x) || nrow(x) == 0) {
    message("スキップ: ", layer, " は0件です。")
    return(invisible(NULL))
  }

  x <- sf::st_make_valid(x)

  sf::st_write(
    x,
    dsn = dsn,
    layer = layer,
    driver = "GPKG",
    delete_layer = TRUE,
    quiet = TRUE
  )

  message("出力: ", layer, " / ", dsn)
  invisible(NULL)
}

classify_score_3class <- function(score_r) {
  out <- terra::ifel(
    is.na(score_r),
    NA,
    terra::ifel(
      score_r >= 0.66,
      3,
      terra::ifel(score_r >= 0.33, 2, 1)
    )
  )
  out
}

class_label_from_integer <- function(x) {
  dplyr::case_when(
    x == 3L ~ "High",
    x == 2L ~ "Medium",
    x == 1L ~ "Low",
    TRUE ~ NA_character_
  )
}
```

## paths-and-parameters

```{r paths-and-parameters}
raw_dir <- "data_raw"
processed_dir <- "data_processed_autocorrelation_reviewed"

dir.create(raw_dir, showWarnings = FALSE, recursive = TRUE)
dir.create(processed_dir, showWarnings = FALSE, recursive = TRUE)

# 入力データ
raw_gpkg_url <- "https://raw.githubusercontent.com/kotdijian/KJomonSitePrediction/main/Kokubunji_Jomon.gpkg"
raw_dem_url  <- "https://raw.githubusercontent.com/kotdijian/KJomonSitePrediction/main/10mDEM.tif"

gpkg_path <- file.path(raw_dir, "Kokubunji_Jomon.gpkg")
dem_path  <- file.path(raw_dir, "10mDEM.tif")

# レイヤ名
layer_dwelling_point <- "jdwelling_point"
layer_dwelling_polygon <- "jdwelling_polygon"
layer_trench <- "trench_polygon"
layer_city_boundary <- "kokubunji_city_boundary"

# absence判定: セル内の調査済み面積比率がこの値以上で、住居がなければabsenceとする
surveyed_ratio_min_for_absence <- 0.25

# 自己相関・密度評価のスケール
local_radii_m <- c(30, 50, 100)
nearest_dwelling_decay_m <- 50
cluster_decay_m <- 75

# DBSCANパラメータ
# epsは住居群のまとまりを抽出する距離閾値。必要に応じて 30, 50, 75m で比較する。
dbscan_eps_m <- 50
dbscan_minPts <- 3
cluster_hull_buffer_m <- 10
boundary_touch_m <- 10

# 合成スコアの重み
w_nearest <- 0.25
w_density <- 0.30
w_cluster <- 0.30
w_open_nodata <- 0.15
w_absence_penalty <- 0.25
```

---

# 1. データ読み込み

## download-data

```{r download-data}
if (!file.exists(gpkg_path)) {
  download.file(raw_gpkg_url, gpkg_path, mode = "wb")
}

if (!file.exists(dem_path)) {
  download.file(raw_dem_url, dem_path, mode = "wb")
}

file.info(gpkg_path)
file.info(dem_path)
```

## inspect-gpkg-layers

```{r inspect-gpkg-layers}
sf::st_layers(gpkg_path)
```

## read-input-layers

```{r read-input-layers}
dem_r <- terra::rast(dem_path)
analysis_crs <- sf::st_crs(terra::crs(dem_r))

city_boundary <- sf::st_read(gpkg_path, layer = layer_city_boundary, quiet = TRUE) |>
  sf::st_transform(analysis_crs) |>
  sf::st_make_valid()

trench_polygon <- sf::st_read(gpkg_path, layer = layer_trench, quiet = TRUE) |>
  sf::st_transform(analysis_crs) |>
  sf::st_make_valid()

dwelling_point <- sf::st_read(gpkg_path, layer = layer_dwelling_point, quiet = TRUE) |>
  sf::st_transform(analysis_crs) |>
  sf::st_make_valid()

# 点レイヤが空の場合の保険として、ポリゴン重心から代表点を作成する。
if (nrow(dwelling_point) == 0) {
  dwelling_polygon <- sf::st_read(gpkg_path, layer = layer_dwelling_polygon, quiet = TRUE) |>
    sf::st_transform(analysis_crs) |>
    sf::st_make_valid()

  dwelling_point <- sf::st_point_on_surface(dwelling_polygon)
}

city_boundary <- city_boundary |>
  dplyr::mutate(city_id = 1L) |>
  dplyr::summarise(city_id = 1L, .groups = "drop")

trench_polygon <- trench_polygon |>
  dplyr::mutate(trench_id_tmp = dplyr::row_number())

dwelling_point <- dwelling_point |>
  dplyr::mutate(dwelling_id = dplyr::row_number())

cat("住居点数:", nrow(dwelling_point), "\n")
cat("調査区ポリゴン数:", nrow(trench_polygon), "\n")
```

## prepare-template-raster

```{r prepare-template-raster}
# DEMを市域でマスクし、以後の解析テンプレートにする。
template_r <- dem_r

template_r <- terra::crop(
  template_r,
  terra::vect(city_boundary)
)

template_r <- terra::mask(
  template_r,
  terra::vect(city_boundary)
)

names(template_r) <- "template"

template_r
terra::res(template_r)
terra::crs(template_r)
```

---

# 2. 10mグリッドとpresence / absence / no_data

## create-analysis-grid

```{r create-analysis-grid}
# city_mask_r の各セルに一意のIDを与えてからポリゴン化する。
# これにより、市域を1ポリゴンにまとめず、10mセル単位のgridを作成する。

cell_id_r <- terra::init(city_mask_r, "cell")
cell_id_r <- terra::mask(cell_id_r, city_mask_r)
names(cell_id_r) <- "raster_cell_id"

grid10 <- terra::as.polygons(
  cell_id_r,
  values = TRUE,
  na.rm = TRUE,
  dissolve = FALSE
) |>
  sf::st_as_sf() |>
  sf::st_make_valid() |>
  dplyr::rename(
    raster_cell_id = 1
  ) |>
  dplyr::mutate(
    grid_id = dplyr::row_number()
  )

grid10$cell_area_m2 <- as.numeric(
  sf::st_area(sf::st_geometry(grid10))
)

grid10 <- grid10 |>
  dplyr::select(
    grid_id,
    raster_cell_id,
    cell_area_m2
  )

cat("grid10 cell count:", nrow(grid10), "\n")
summary(grid10$cell_area_m2)
```

## rasterize-survey-and-dwellings

```{r rasterize-survey-and-dwellings}
# 調査済み範囲の被覆率。cover=TRUEでセル内被覆率を近似する。
surveyed_ratio_r <- terra::rasterize(
  terra::vect(trench_polygon),
  city_mask_r,
  field = 1,
  background = 0,
  cover = TRUE
)

surveyed_ratio_r <- terra::clamp(surveyed_ratio_r, lower = 0, upper = 1, values = TRUE)
names(surveyed_ratio_r) <- "surveyed_ratio"

cell_area_mean_m2 <- mean(grid10$cell_area_m2, na.rm = TRUE)

surveyed_area_r <- surveyed_ratio_r * cell_area_mean_m2
names(surveyed_area_r) <- "surveyed_area_m2"

# 住居点数ラスタ。複数点が同一セルに入る場合は合計する。
dwelling_point_for_raster <- dwelling_point |>
  dplyr::mutate(dwelling_unit = 1L)

dwelling_count_r <- terra::rasterize(
  terra::vect(dwelling_point_for_raster[, "dwelling_unit"]),
  city_mask_r,
  field = "dwelling_unit",
  fun = "sum",
  background = 0
)

names(dwelling_count_r) <- "dwelling_count"

presence_binary_r <- terra::ifel(dwelling_count_r > 0, 1, 0)
names(presence_binary_r) <- "presence_binary"

surveyed_ratio_r
dwelling_count_r
presence_binary_r
```

## assign-response-to-grid

```{r assign-grid-response}
# responseを10mグリッドへ付与する。
# 1  = 縄文住居あり
# 0  = 十分調査済みだが縄文住居なし
# NA = 未調査、または調査面積が小さいため不明

if (!exists("grid10")) {
  stop("grid10 が存在しません。create-analysis-grid chunkを先に実行してください。")
}

if (!exists("trench_polygon")) {
  stop("trench_polygon が存在しません。read-vector-layers chunkを確認してください。")
}

# Rmd内の住居点オブジェクト名が dwelling_points でない場合への保険
if (!exists("dwelling_points")) {
  if (exists("jdwelling_point")) {
    dwelling_points <- jdwelling_point
  } else {
    stop("dwelling_points が存在しません。住居跡ポイントレイヤの読み込みを確認してください。")
  }
}

# grid10が10mセル単位で作成されているか確認
if (nrow(grid10) < 1000) {
  warning(
    "grid10 のセル数が非常に少ないです。市域全体が1ポリゴンに統合されている可能性があります。create-analysis-grid chunkを確認してください。"
  )
}

# CRSをgrid10に合わせる
trench_polygon <- sf::st_transform(trench_polygon, sf::st_crs(grid10))
dwelling_points <- sf::st_transform(dwelling_points, sf::st_crs(grid10))

# 調査区ポリゴンを統合
trench_valid <- trench_polygon |>
  sf::st_make_valid()

surveyed_union_geom <- sf::st_union(sf::st_geometry(trench_valid))

surveyed_union <- sf::st_sf(
  surveyed_dummy = 1L,
  geometry = surveyed_union_geom,
  crs = sf::st_crs(grid10)
)

# 住居跡ポイントをgridに重ねてpresence判定
dwelling_points_for_join <- dwelling_points |>
  sf::st_make_valid() |>
  dplyr::mutate(dwelling_dummy = 1L) |>
  dplyr::select(dwelling_dummy)

dwelling_join <- sf::st_join(
  grid10,
  dwelling_points_for_join,
  join = sf::st_intersects,
  left = TRUE
)

dwelling_presence_by_grid <- dwelling_join |>
  sf::st_drop_geometry() |>
  dplyr::group_by(grid_id) |>
  dplyr::summarise(
    dwelling_presence = as.integer(any(!is.na(dwelling_dummy))),
    dwelling_count = sum(!is.na(dwelling_dummy)),
    .groups = "drop"
  )

# 調査済み面積をgridごとに計算
grid10_for_intersection <- grid10 |>
  dplyr::select(grid_id, cell_area_m2)

grid10_intersection <- suppressWarnings(
  sf::st_intersection(
    grid10_for_intersection,
    surveyed_union
  )
)

if (nrow(grid10_intersection) > 0) {
  grid10_intersection <- grid10_intersection |>
    sf::st_make_valid()

  grid10_intersection$surveyed_area_m2 <- as.numeric(
    sf::st_area(sf::st_geometry(grid10_intersection))
  )

  surveyed_area_by_grid <- grid10_intersection |>
    sf::st_drop_geometry() |>
    dplyr::group_by(grid_id) |>
    dplyr::summarise(
      surveyed_area_m2 = sum(surveyed_area_m2, na.rm = TRUE),
      .groups = "drop"
    )

} else {
  surveyed_area_by_grid <- tibble::tibble(
    grid_id = integer(0),
    surveyed_area_m2 = numeric(0)
  )
}

# absence判定に用いる調査面積比率
# 0.25 = セル面積の25%以上が調査済みなら、住居なしセルをabsenceとみなす
surveyed_ratio_min_for_absence <- 0.25

# responseを付与
grid10 <- grid10 |>
  dplyr::left_join(
    dwelling_presence_by_grid,
    by = "grid_id"
  ) |>
  dplyr::left_join(
    surveyed_area_by_grid,
    by = "grid_id"
  ) |>
  dplyr::mutate(
    dwelling_presence = tidyr::replace_na(dwelling_presence, 0L),
    dwelling_count = tidyr::replace_na(dwelling_count, 0L),
    surveyed_area_m2 = tidyr::replace_na(surveyed_area_m2, 0),
    surveyed_ratio = pmin(surveyed_area_m2 / cell_area_m2, 1),
    response = dplyr::case_when(
      dwelling_presence == 1L ~ 1L,
      surveyed_ratio >= surveyed_ratio_min_for_absence ~ 0L,
      TRUE ~ NA_integer_
    )
  )

cat("response内訳:\n")
print(table(grid10$response, useNA = "ifany"))

grid10_response_summary <- grid10 |>
  sf::st_drop_geometry() |>
  dplyr::summarise(
    n_cells = dplyr::n(),
    presence_cells = sum(response == 1L, na.rm = TRUE),
    absence_cells = sum(response == 0L, na.rm = TRUE),
    no_data_cells = sum(is.na(response)),
    dwelling_points_in_grid = sum(dwelling_count, na.rm = TRUE),
    surveyed_area_total_m2 = sum(surveyed_area_m2, na.rm = TRUE),
    surveyed_ratio_min = min(surveyed_ratio, na.rm = TRUE),
    surveyed_ratio_med = median(surveyed_ratio, na.rm = TRUE),
    surveyed_ratio_max = max(surveyed_ratio, na.rm = TRUE)
  )

grid10_response_summary
```

## create-area-rasters

```{r rasterize-status-layers}
# response属性から、presence / absence / no_data の面積ラスタを作成する。
# このchunkは assign-grid-response chunk の後に実行する。

if (!exists("grid10")) {
  stop("grid10 が存在しません。create-analysis-grid / assign-grid-response chunkを先に実行してください。")
}

if (!exists("city_mask_r")) {
  stop("city_mask_r が存在しません。template raster作成chunkを確認してください。")
}

required_grid_fields <- c("response", "cell_area_m2", "surveyed_area_m2")

missing_grid_fields <- setdiff(
  required_grid_fields,
  names(grid10)
)

if (length(missing_grid_fields) > 0) {
  stop(
    "grid10に必要なフィールドがありません: ",
    paste(missing_grid_fields, collapse = ", "),
    "\nassign-grid-response chunkを先に実行してください。"
  )
}

# 面積・フラグ列を明示的に作成
grid10_status <- grid10 |>
  dplyr::mutate(
    presence_flag = dplyr::if_else(
      !is.na(response) & response == 1L,
      1L,
      0L
    ),
    absence_flag = dplyr::if_else(
      !is.na(response) & response == 0L,
      1L,
      0L
    ),
    no_data_flag = dplyr::if_else(
      is.na(response),
      1L,
      0L
    ),
    city_area_m2 = cell_area_m2,
    presence_area_m2 = dplyr::if_else(
      presence_flag == 1L,
      cell_area_m2,
      0
    ),
    absence_area_m2 = dplyr::if_else(
      absence_flag == 1L,
      cell_area_m2,
      0
    ),
    no_data_area_m2 = dplyr::if_else(
      no_data_flag == 1L,
      cell_area_m2,
      0
    ),
    surveyed_area_m2 = tidyr::replace_na(
      surveyed_area_m2,
      0
    )
  )

cat("grid10_status response内訳:\n")
print(table(grid10_status$response, useNA = "ifany"))

grid10_status |>
  sf::st_drop_geometry() |>
  dplyr::summarise(
    n_cells = dplyr::n(),
    presence_cells = sum(presence_flag, na.rm = TRUE),
    absence_cells = sum(absence_flag, na.rm = TRUE),
    no_data_cells = sum(no_data_flag, na.rm = TRUE),
    presence_area_sum = sum(presence_area_m2, na.rm = TRUE),
    absence_area_sum = sum(absence_area_m2, na.rm = TRUE),
    no_data_area_sum = sum(no_data_area_m2, na.rm = TRUE),
    surveyed_area_sum = sum(surveyed_area_m2, na.rm = TRUE)
  )

# presenceセルを1/0で表すラスタ
presence_binary_r <- rasterize_grid_field(
  grid10_status,
  "presence_flag",
  city_mask_r,
  background = 0
)
names(presence_binary_r) <- "presence_binary"

# 各カテゴリの面積ラスタ
presence_area_r <- rasterize_grid_field(
  grid10_status,
  "presence_area_m2",
  city_mask_r,
  background = 0
)
names(presence_area_r) <- "presence_area_m2"

absence_area_r <- rasterize_grid_field(
  grid10_status,
  "absence_area_m2",
  city_mask_r,
  background = 0
)
names(absence_area_r) <- "absence_area_m2"

no_data_area_r <- rasterize_grid_field(
  grid10_status,
  "no_data_area_m2",
  city_mask_r,
  background = 0
)
names(no_data_area_r) <- "no_data_area_m2"

surveyed_area_r <- rasterize_grid_field(
  grid10_status,
  "surveyed_area_m2",
  city_mask_r,
  background = 0
)
names(surveyed_area_r) <- "surveyed_area_m2"

city_area_r <- rasterize_grid_field(
  grid10_status,
  "city_area_m2",
  city_mask_r,
  background = 0
)
names(city_area_r) <- "city_area_m2"

# 作成確認
cat("\nラスタ合計値確認:\n")

print(
  terra::global(
    presence_area_r,
    "sum",
    na.rm = TRUE
  )
)

print(
  terra::global(
    absence_area_r,
    "sum",
    na.rm = TRUE
  )
)

print(
  terra::global(
    no_data_area_r,
    "sum",
    na.rm = TRUE
  )
)

print(
  terra::global(
    surveyed_area_r,
    "sum",
    na.rm = TRUE
  )
)

print(
  terra::global(
    city_area_r,
    "sum",
    na.rm = TRUE
  )
)
```

---

# 3. 住居分布のクラスター診断

## nearest-neighbor-distance

```{r nearest-neighbor-distance}
dwelling_coords <- sf::st_coordinates(dwelling_point)

if (nrow(dwelling_coords) < 2) {
  stop("住居点が2点未満のため、最近隣距離を計算できません。")
}

nn_dist <- dbscan::kNNdist(dwelling_coords[, 1:2, drop = FALSE], k = 1)

nn_summary <- tibble::tibble(
  min = min(nn_dist, na.rm = TRUE),
  q25 = quantile(nn_dist, 0.25, na.rm = TRUE),
  median = median(nn_dist, na.rm = TRUE),
  q75 = quantile(nn_dist, 0.75, na.rm = TRUE),
  q90 = quantile(nn_dist, 0.90, na.rm = TRUE),
  q95 = quantile(nn_dist, 0.95, na.rm = TRUE),
  max = max(nn_dist, na.rm = TRUE)
)

nn_summary

plot(sort(nn_dist), type = "l", xlab = "住居点（最近隣距離の昇順）", ylab = "最近隣距離 m")
abline(h = dbscan_eps_m, lty = 2)
```

## dbscan-dwelling-clusters

```{r dbscan-dwelling-clusters}
db <- dbscan::dbscan(
  dwelling_coords[, 1:2, drop = FALSE],
  eps = dbscan_eps_m,
  minPts = dbscan_minPts
)

dwelling_cluster_points <- dwelling_point |>
  dplyr::mutate(
    cluster_id = as.integer(db$cluster),
    cluster_type = dplyr::if_else(cluster_id == 0L, "isolated_or_noise", "cluster")
  )

dwelling_cluster_points |>
  sf::st_drop_geometry() |>
  dplyr::count(cluster_type, cluster_id)
```

## export-dwelling-clusters

```{r export-dwelling-clusters}
cluster_gpkg <- file.path(processed_dir, "dwelling_clusters.gpkg")
if (file.exists(cluster_gpkg)) unlink(cluster_gpkg)

write_gpkg_layer_safe(
  dwelling_cluster_points,
  cluster_gpkg,
  "dwelling_points_with_cluster"
)

cluster_points_only <- dwelling_cluster_points |>
  dplyr::filter(cluster_id > 0)

if (nrow(cluster_points_only) > 0) {
  cluster_polygons <- cluster_points_only |>
    dplyr::group_by(cluster_id) |>
    dplyr::summarise(
      cluster_n = dplyr::n(),
      .groups = "drop"
    ) |>
    sf::st_convex_hull() |>
    sf::st_buffer(cluster_hull_buffer_m) |>
    sf::st_make_valid()

  cluster_polygons$cluster_area_m2 <- as.numeric(
    sf::st_area(sf::st_geometry(cluster_polygons))
  )

  cluster_polygons <- cluster_polygons |>
    dplyr::mutate(
      cluster_density_per_ha = cluster_n / (cluster_area_m2 / 10000)
    )

} else {
  cluster_polygons <- sf::st_sf(
    cluster_id = integer(0),
    cluster_n = integer(0),
    cluster_area_m2 = numeric(0),
    cluster_density_per_ha = numeric(0),
    geometry = sf::st_sfc(crs = analysis_crs)
  )
}

write_gpkg_layer_safe(
  cluster_polygons,
  cluster_gpkg,
  "dwelling_cluster_hulls"
)

cluster_polygons
```

## cluster-boundary-diagnostics

```{r cluster-boundary-diagnostics}
if (nrow(cluster_polygons) > 0) {
  surveyed_union <- trench_polygon |>
    dplyr::summarise(tmp = 1L, .groups = "drop") |>
    sf::st_make_valid()

  surveyed_boundary <- sf::st_boundary(sf::st_union(surveyed_union))

  cluster_polygons <- cluster_polygons |>
    dplyr::mutate(
      cluster_boundary_touch = lengths(
        sf::st_intersects(
          sf::st_buffer(sf::st_geometry(cluster_polygons), boundary_touch_m),
          surveyed_boundary
        )
      ) > 0
    )

  write_gpkg_layer_safe(
    cluster_polygons,
    cluster_gpkg,
    "dwelling_cluster_hulls_boundary_checked"
  )

  cluster_polygons |>
    sf::st_drop_geometry() |>
    dplyr::count(cluster_boundary_touch)

} else {
  cat("DBSCANクラスターがないため、境界診断をスキップします。\n")
}
```

---

# 4. 局所密度・調査面積補正・absence負の証拠

## nearest-dwelling-distance-raster

```{r nearest-dwelling-distance-raster}
presence_for_distance <- presence_binary_r
presence_for_distance[presence_for_distance == 0] <- NA

dist_nearest_dwelling_r <- terra::distance(presence_for_distance)
names(dist_nearest_dwelling_r) <- "dist_nearest_dwelling_m"

nearest_dwelling_score_r <- exp(-dist_nearest_dwelling_r / nearest_dwelling_decay_m)
names(nearest_dwelling_score_r) <- "nearest_dwelling_score"

dist_nearest_dwelling_r
nearest_dwelling_score_r
```

## local-dwelling-density

```{r local-dwelling-density}
local_dwelling_count_rasters <- list()

for (radius_m in local_radii_m) {
  radius_key <- as.character(radius_m)

  local_count <- focal_sum_circle(dwelling_count_r, radius_m)
  names(local_count) <- paste0("local_dwelling_count_", radius_m, "m")

  local_dwelling_count_rasters[[radius_key]] <- local_count
}

cat("local_dwelling_count_rasters のキー:\n")
print(names(local_dwelling_count_rasters))

local_dwelling_count_stack <- do.call(c, local_dwelling_count_rasters)
local_dwelling_count_stack
```

## survey-effort-corrected-density

```{r survey-effort-corrected-density}
local_surveyed_area_rasters <- list()
local_density_corrected_rasters <- list()

for (radius_m in local_radii_m) {
  radius_key <- as.character(radius_m)

  local_surveyed <- focal_sum_circle(surveyed_area_r, radius_m)
  names(local_surveyed) <- paste0("local_surveyed_area_", radius_m, "m")

  local_count <- local_dwelling_count_rasters[[radius_key]]

  if (is.null(local_count)) {
    stop("local_dwelling_count_rasters[['", radius_key, "']] が存在しません。local-dwelling-density chunkを確認してください。")
  }

  if (!terra::compareGeom(local_count, local_surveyed, stopOnError = FALSE)) {
    local_surveyed <- terra::resample(local_surveyed, local_count, method = "near")
  }

  local_surveyed_safe <- terra::ifel(
    is.na(local_surveyed) | local_surveyed < 1,
    1,
    local_surveyed
  )

  density_corrected <- (local_count / local_surveyed_safe) * 10000
  names(density_corrected) <- paste0("dwelling_density_corrected_", radius_m, "m_ha")

  local_surveyed_area_rasters[[radius_key]] <- local_surveyed
  local_density_corrected_rasters[[radius_key]] <- density_corrected
}

cat("local_surveyed_area_rasters のキー:\n")
print(names(local_surveyed_area_rasters))

cat("local_density_corrected_rasters のキー:\n")
print(names(local_density_corrected_rasters))

local_density_corrected_stack <- do.call(c, local_density_corrected_rasters)
local_density_corrected_stack
```

## local-absence-evidence

```{r local-absence-evidence}
local_absence_area_rasters <- list()
local_absence_ratio_rasters <- list()
local_no_data_ratio_rasters <- list()

for (radius_m in local_radii_m) {
  radius_key <- as.character(radius_m)

  local_absence <- focal_sum_circle(absence_area_r, radius_m)
  names(local_absence) <- paste0("local_absence_area_", radius_m, "m")

  local_surveyed <- local_surveyed_area_rasters[[radius_key]]

  if (is.null(local_surveyed)) {
    stop("local_surveyed_area_rasters[['", radius_key, "']] が存在しません。survey-effort-corrected-density chunkを先に再実行してください。")
  }

  if (!terra::compareGeom(local_absence, local_surveyed, stopOnError = FALSE)) {
    local_surveyed <- terra::resample(local_surveyed, local_absence, method = "near")
  }

  local_surveyed_safe <- terra::ifel(
    is.na(local_surveyed) | local_surveyed < 1,
    1,
    local_surveyed
  )

  absence_ratio <- local_absence / local_surveyed_safe
  names(absence_ratio) <- paste0("absence_ratio_", radius_m, "m")

  local_no_data <- focal_sum_circle(no_data_area_r, radius_m)
  local_city <- focal_sum_circle(city_area_r, radius_m)

  if (!terra::compareGeom(local_no_data, local_city, stopOnError = FALSE)) {
    local_city <- terra::resample(local_city, local_no_data, method = "near")
  }

  local_city_safe <- terra::ifel(
    is.na(local_city) | local_city < 1,
    1,
    local_city
  )

  no_data_ratio <- local_no_data / local_city_safe
  names(no_data_ratio) <- paste0("no_data_ratio_", radius_m, "m")

  local_absence_area_rasters[[radius_key]] <- local_absence
  local_absence_ratio_rasters[[radius_key]] <- absence_ratio
  local_no_data_ratio_rasters[[radius_key]] <- no_data_ratio
}

cat("local_absence_ratio_rasters のキー:\n")
print(names(local_absence_ratio_rasters))

cat("local_no_data_ratio_rasters のキー:\n")
print(names(local_no_data_ratio_rasters))

local_absence_ratio_stack <- do.call(c, local_absence_ratio_rasters)
local_no_data_ratio_stack <- do.call(c, local_no_data_ratio_rasters)

local_absence_ratio_stack
local_no_data_ratio_stack
```

---

# 5. クラスター近接スコア

## cluster-proximity-score

```{r cluster-proximity-score}
if (nrow(cluster_polygons) > 0) {
  cluster_seed_r <- terra::rasterize(
    terra::vect(cluster_polygons |> dplyr::mutate(cluster_seed = 1L) |> dplyr::select(cluster_seed)),
    city_mask_r,
    field = "cluster_seed",
    background = NA,
    touches = TRUE
  )

  dist_cluster_r <- terra::distance(cluster_seed_r)
  names(dist_cluster_r) <- "dist_cluster_m"

  cluster_proximity_score_r <- exp(-dist_cluster_r / cluster_decay_m)
  names(cluster_proximity_score_r) <- "cluster_proximity_score"

} else {
  dist_cluster_r <- city_mask_r * NA
  names(dist_cluster_r) <- "dist_cluster_m"

  cluster_proximity_score_r <- city_mask_r * 0
  names(cluster_proximity_score_r) <- "cluster_proximity_score"
}

dist_cluster_r
cluster_proximity_score_r
```

---

# 6. 継続可能性スコアの構築

## build-continuity-score

```{r build-continuity-score}
# 前段が部分実行された場合に備えて、距離スコアがなければ再作成する。
if (!exists("dist_nearest_dwelling_r")) {
  if (!exists("presence_binary_r")) {
    stop("presence_binary_r が存在しません。rasterize-survey-and-dwellings chunkを再実行してください。")
  }
  presence_for_distance <- presence_binary_r
  presence_for_distance[presence_for_distance == 0] <- NA
  dist_nearest_dwelling_r <- terra::distance(presence_for_distance)
  names(dist_nearest_dwelling_r) <- "dist_nearest_dwelling_m"
}

nearest_dwelling_score_r <- exp(-dist_nearest_dwelling_r / nearest_dwelling_decay_m)
names(nearest_dwelling_score_r) <- "nearest_dwelling_score"

# 代表スケールとして50m密度・50mabsence・100m未調査開放度を使用する。
density_50m_r <- get_radius_raster(
  local_density_corrected_rasters,
  50,
  "local_density_corrected_rasters"
)

absence_ratio_50m_r <- get_radius_raster(
  local_absence_ratio_rasters,
  50,
  "local_absence_ratio_rasters"
)

no_data_ratio_100m_r <- get_radius_raster(
  local_no_data_ratio_rasters,
  100,
  "local_no_data_ratio_rasters"
)

density_score_50m_r <- scale01_raster(log1p(density_50m_r))
names(density_score_50m_r) <- "density_score_50m"

absence_penalty_50m_r <- scale01_raster(absence_ratio_50m_r)
names(absence_penalty_50m_r) <- "absence_penalty_50m"

open_no_data_score_100m_r <- scale01_raster(no_data_ratio_100m_r)
names(open_no_data_score_100m_r) <- "open_no_data_score_100m"

cluster_score_r <- cluster_proximity_score_r
names(cluster_score_r) <- "cluster_proximity_score"

# NAは0として合成する。SpatRasterへの[]代入は避け、terra::ifelで処理する。
nearest_dwelling_score_r <- na_to_zero_raster(nearest_dwelling_score_r)
density_score_50m_r <- na_to_zero_raster(density_score_50m_r)
absence_penalty_50m_r <- na_to_zero_raster(absence_penalty_50m_r)
open_no_data_score_100m_r <- na_to_zero_raster(open_no_data_score_100m_r)
cluster_score_r <- na_to_zero_raster(cluster_score_r)

continuity_score_r <-
  w_nearest * nearest_dwelling_score_r +
  w_density * density_score_50m_r +
  w_cluster * cluster_score_r +
  w_open_nodata * open_no_data_score_100m_r -
  w_absence_penalty * absence_penalty_50m_r

continuity_score_r <- terra::clamp(
  continuity_score_r,
  lower = 0,
  upper = 1,
  values = TRUE
)

names(continuity_score_r) <- "continuity_score_all_cells"

continuity_component_stack <- c(
  nearest_dwelling_score_r,
  density_score_50m_r,
  cluster_score_r,
  open_no_data_score_100m_r,
  absence_penalty_50m_r,
  continuity_score_r
)

continuity_component_stack
```
---


## score-diagnostics-by-cell-status

```{r score-diagnostics-by-cell-status}
# continuity_score を presence / absence / no_data 別に集計する。
# grid10 に cell_status や continuity_score_all_cells が未付与でも、このchunk内で作成する。

if (!exists("grid10")) {
  stop("grid10 が存在しません。assign-grid-response まで再実行してください。")
}

if (!exists("continuity_score_r")) {
  stop("continuity_score_r が存在しません。build-continuity-score chunkを先に実行してください。")
}

if (!exists("template_r")) {
  if (exists("city_mask_r")) {
    template_r <- city_mask_r
  } else {
    stop("template_r または city_mask_r が存在しません。ラスタ作成chunkを確認してください。")
  }
}

# grid10 に cell_status を付与
grid10_score_diag <- grid10 |>
  dplyr::mutate(
    cell_status = dplyr::case_when(
      !is.na(response) & response == 1L ~ "presence",
      !is.na(response) & response == 0L ~ "absence",
      is.na(response) ~ "no_data",
      TRUE ~ "unknown"
    )
  )

# continuity_score_all_cells が grid10 にない場合は、ラスタから抽出して付与
if (!"continuity_score_all_cells" %in% names(grid10_score_diag)) {

  continuity_score_for_extract <- continuity_score_r
  names(continuity_score_for_extract) <- "continuity_score_all_cells"

  grid10_extract_points <- sf::st_point_on_surface(grid10_score_diag)

  continuity_values <- terra::extract(
    continuity_score_for_extract,
    terra::vect(grid10_extract_points),
    ID = FALSE
  ) |>
    tibble::as_tibble()

  grid10_score_diag <- dplyr::bind_cols(
    grid10_score_diag,
    continuity_values
  )
}

# 診断集計
score_diagnostics_by_cell_status <- grid10_score_diag |>
  sf::st_drop_geometry() |>
  dplyr::group_by(cell_status) |>
  dplyr::summarise(
    n = dplyr::n(),
    score_min = min(continuity_score_all_cells, na.rm = TRUE),
    score_q25 = quantile(continuity_score_all_cells, 0.25, na.rm = TRUE),
    score_med = median(continuity_score_all_cells, na.rm = TRUE),
    score_q75 = quantile(continuity_score_all_cells, 0.75, na.rm = TRUE),
    score_q95 = quantile(continuity_score_all_cells, 0.95, na.rm = TRUE),
    score_q99 = quantile(continuity_score_all_cells, 0.99, na.rm = TRUE),
    score_max = max(continuity_score_all_cells, na.rm = TRUE),
    .groups = "drop"
  )

score_diagnostics_by_cell_status
```

---

# 7. no_dataのみ出力とabsence含む出力

## classify-continuity-targets

```{r classify-continuity-targets}
# no_dataのみ: presence/absenceを除外し、未調査セルだけに残す。
no_data_flag_grid <- grid10 |>
  dplyr::mutate(no_data_flag = dplyr::if_else(is.na(response), 1L, 0L))

no_data_flag_r <- rasterize_grid_field(
  no_data_flag_grid,
  "no_data_flag",
  city_mask_r,
  background = 0
)
names(no_data_flag_r) <- "no_data_flag"

continuity_score_nodata_r <- terra::ifel(
  no_data_flag_r == 1,
  continuity_score_r,
  NA
)
names(continuity_score_nodata_r) <- "continuity_score_no_data_only"

continuity_class_nodata_r <- classify_score_3class(continuity_score_nodata_r)
names(continuity_class_nodata_r) <- "continuity_class_no_data_only"

# absence included: presenceだけを除外し、absence/no_dataにスコアを表示する。
absence_included_flag_grid <- grid10 |>
  dplyr::mutate(absence_included_flag = dplyr::if_else(response == 1L, 0L, 1L, missing = 1L))

absence_included_flag_r <- rasterize_grid_field(
  absence_included_flag_grid,
  "absence_included_flag",
  city_mask_r,
  background = 0
)
names(absence_included_flag_r) <- "absence_included_flag"

continuity_score_absence_included_r <- terra::ifel(
  absence_included_flag_r == 1,
  continuity_score_r,
  NA
)
names(continuity_score_absence_included_r) <- "continuity_score_absence_included"

continuity_class_absence_included_r <- classify_score_3class(continuity_score_absence_included_r)
names(continuity_class_absence_included_r) <- "continuity_class_absence_included"

c(
  continuity_score_nodata_r,
  continuity_class_nodata_r,
  continuity_score_absence_included_r,
  continuity_class_absence_included_r
)
```

## create-output-grids

```{r create-output-grids}
# continuity score / class を grid10 に付与し、
# no_data限定出力用と absence含む出力用のsfグリッドを作成する。
# ラスタのextent不一致を避けるため、このchunk内で出力用ラスタをcity_mask_rに揃える。

if (!exists("grid10")) {
  stop("grid10 が存在しません。assign-grid-response chunkまで再実行してください。")
}

if (!exists("continuity_score_r")) {
  stop("continuity_score_r が存在しません。build-continuity-score chunkを先に実行してください。")
}

if (!exists("city_mask_r")) {
  stop("city_mask_r が存在しません。raster template作成chunkを確認してください。")
}

if (!exists("rasterize_grid_field")) {
  stop("rasterize_grid_field 関数が存在しません。setup/helper関数chunkを先に実行してください。")
}

# SpatRasterを基準ラスタに揃える関数
# scoreも10mセル単位の値なので、ここでは method = "near" でセル値を保持する。
align_to_template <- function(r, template, method = "near") {
  if (is.null(r)) {
    stop("align_to_template に NULL が渡されました。")
  }

  if (!terra::compareGeom(r, template, stopOnError = FALSE)) {
    r <- terra::resample(
      r,
      template,
      method = method
    )
  }

  r
}

base_template_r <- city_mask_r

# continuity_score_r を基準ラスタに揃える
continuity_score_all_cells_r <- align_to_template(
  continuity_score_r,
  base_template_r,
  method = "near"
)
names(continuity_score_all_cells_r) <- "continuity_score_all_cells"

# no_data flag rasterを作成
grid10_nodata_flag <- grid10 |>
  dplyr::mutate(
    no_data_flag = dplyr::if_else(
      is.na(response),
      1L,
      0L
    )
  )

no_data_flag_r <- rasterize_grid_field(
  grid10_nodata_flag,
  "no_data_flag",
  base_template_r,
  background = 0,
  touches = TRUE
)
names(no_data_flag_r) <- "no_data_flag"

no_data_flag_r <- align_to_template(
  no_data_flag_r,
  base_template_r,
  method = "near"
)

# no_data のみに continuity_score を残す
continuity_score_nodata_r <- terra::ifel(
  no_data_flag_r == 1,
  continuity_score_all_cells_r,
  NA_real_
)
names(continuity_score_nodata_r) <- "continuity_score_nodata"

# no_data 限定クラス
continuity_class_r <- terra::ifel(
  is.na(continuity_score_nodata_r),
  NA_real_,
  terra::ifel(
    continuity_score_nodata_r >= 0.66,
    3,
    terra::ifel(
      continuity_score_nodata_r >= 0.33,
      2,
      1
    )
  )
)
names(continuity_class_r) <- "continuity_class"

# absence included flag rasterを作成
# presence は除外、absence + no_data は評価対象に含める。
grid10_absence_included_flag <- grid10 |>
  dplyr::mutate(
    absence_included_flag = dplyr::case_when(
      !is.na(response) & response == 1L ~ 0L,
      TRUE ~ 1L
    )
  )

absence_included_flag_r <- rasterize_grid_field(
  grid10_absence_included_flag,
  "absence_included_flag",
  base_template_r,
  background = 0,
  touches = TRUE
)
names(absence_included_flag_r) <- "absence_included_flag"

absence_included_flag_r <- align_to_template(
  absence_included_flag_r,
  base_template_r,
  method = "near"
)

continuity_score_absence_included_r <- terra::ifel(
  absence_included_flag_r == 1,
  continuity_score_all_cells_r,
  NA_real_
)
names(continuity_score_absence_included_r) <- "continuity_score_absence_included"

continuity_class_absence_included_r <- terra::ifel(
  is.na(continuity_score_absence_included_r),
  NA_real_,
  terra::ifel(
    continuity_score_absence_included_r >= 0.66,
    3,
    terra::ifel(
      continuity_score_absence_included_r >= 0.33,
      2,
      1
    )
  )
)
names(continuity_class_absence_included_r) <- "continuity_class_absence_included"

# 念のため、全ラスターを基準に再整列
continuity_score_nodata_r <- align_to_template(
  continuity_score_nodata_r,
  base_template_r,
  method = "near"
)

continuity_class_r <- align_to_template(
  continuity_class_r,
  base_template_r,
  method = "near"
)

continuity_score_absence_included_r <- align_to_template(
  continuity_score_absence_included_r,
  base_template_r,
  method = "near"
)

continuity_class_absence_included_r <- align_to_template(
  continuity_class_absence_included_r,
  base_template_r,
  method = "near"
)

# 代表点で各ラスター値を抽出
grid10_extract_points <- sf::st_point_on_surface(grid10)

extract_raster_values <- function(r, value_name) {
  names(r) <- value_name

  extracted_values <- terra::extract(
    r,
    terra::vect(grid10_extract_points),
    ID = FALSE
  ) |>
    tibble::as_tibble()

  if (!value_name %in% names(extracted_values)) {
    names(extracted_values)[1] <- value_name
  }

  extracted_values
}

continuity_values <- dplyr::bind_cols(
  extract_raster_values(
    continuity_score_all_cells_r,
    "continuity_score_all_cells"
  ),
  extract_raster_values(
    continuity_score_nodata_r,
    "continuity_score_nodata"
  ),
  extract_raster_values(
    continuity_class_r,
    "continuity_class"
  ),
  extract_raster_values(
    continuity_score_absence_included_r,
    "continuity_score_absence_included"
  ),
  extract_raster_values(
    continuity_class_absence_included_r,
    "continuity_class_absence_included"
  )
)

# cell_status を必ず作成したうえで、continuity値を付与
grid10_continuity <- dplyr::bind_cols(
  grid10,
  continuity_values
) |>
  dplyr::mutate(
    cell_status = dplyr::case_when(
      !is.na(response) & response == 1L ~ "presence",
      !is.na(response) & response == 0L ~ "absence",
      is.na(response) ~ "no_data",
      TRUE ~ "unknown"
    ),
    continuity_class = as.integer(round(continuity_class)),
    continuity_class_absence_included = as.integer(
      round(continuity_class_absence_included)
    ),
    continuity_class_label = dplyr::case_when(
      continuity_class == 3L ~ "High",
      continuity_class == 2L ~ "Medium",
      continuity_class == 1L ~ "Low",
      TRUE ~ NA_character_
    ),
    continuity_class_label_absence_included = dplyr::case_when(
      continuity_class_absence_included == 3L ~ "High",
      continuity_class_absence_included == 2L ~ "Medium",
      continuity_class_absence_included == 1L ~ "Low",
      TRUE ~ NA_character_
    )
  )

# 1. no_data のみの出力用グリッド
no_data_continuity_grid <- grid10_continuity |>
  dplyr::filter(
    cell_status == "no_data",
    !is.na(continuity_class_label)
  )

# 2. absence + no_data を含む診断用グリッド
# presence は既知住居セルなので、内挿評価対象から除外する。
absence_included_continuity_grid <- grid10_continuity |>
  dplyr::filter(
    cell_status %in% c("absence", "no_data"),
    !is.na(continuity_class_label_absence_included)
  )

cat("no_data_continuity_grid:\n")
print(
  no_data_continuity_grid |>
    sf::st_drop_geometry() |>
    dplyr::count(cell_status, continuity_class_label)
)

cat("\nabsence_included_continuity_grid:\n")
print(
  absence_included_continuity_grid |>
    sf::st_drop_geometry() |>
    dplyr::count(cell_status, continuity_class_label_absence_included)
)

cat("\ngrid10_continuity 全体:\n")
print(
  grid10_continuity |>
    sf::st_drop_geometry() |>
    dplyr::count(cell_status)
)
```

## summaries

```{r summaries}
# no_data限定出力、absence含む出力の分類別集計を作成する。

if (!exists("no_data_continuity_grid")) {
  stop("no_data_continuity_grid が存在しません。create-output-grids chunkを先に実行してください。")
}

if (!exists("absence_included_continuity_grid")) {
  stop("absence_included_continuity_grid が存在しません。create-output-grids chunkを先に実行してください。")
}

# no_data only 集計
if (!"continuity_class_label" %in% names(no_data_continuity_grid)) {
  stop("no_data_continuity_grid に continuity_class_label 列がありません。create-output-grids chunkを確認してください。")
}

no_data_summary_df <- no_data_continuity_grid |>
  sf::st_drop_geometry()

no_data_summary_df$continuity_class_label_no_data_only <- factor(
  no_data_summary_df$continuity_class_label,
  levels = c("High", "Medium", "Low")
)

continuity_class_summary_no_data <- no_data_summary_df |>
  dplyr::count(
    continuity_class_label_no_data_only,
    .drop = FALSE
  ) |>
  dplyr::mutate(
    ratio = n / sum(n)
  )

# absence included 集計
if (!"continuity_class_label_absence_included" %in% names(absence_included_continuity_grid)) {
  stop("absence_included_continuity_grid に continuity_class_label_absence_included 列がありません。create-output-grids chunkを確認してください。")
}

absence_included_summary_df <- absence_included_continuity_grid |>
  sf::st_drop_geometry()

absence_included_summary_df$continuity_class_label_absence_included <- factor(
  absence_included_summary_df$continuity_class_label_absence_included,
  levels = c("High", "Medium", "Low")
)

continuity_class_summary_absence_included <- absence_included_summary_df |>
  dplyr::count(
    cell_status,
    continuity_class_label_absence_included,
    .drop = FALSE
  ) |>
  dplyr::group_by(cell_status) |>
  dplyr::mutate(
    ratio = n / sum(n)
  ) |>
  dplyr::ungroup()

# 全体集計も作成
continuity_class_summary_absence_included_total <- absence_included_summary_df |>
  dplyr::count(
    continuity_class_label_absence_included,
    .drop = FALSE
  ) |>
  dplyr::mutate(
    ratio = n / sum(n)
  )

cat("no_data only summary:\n")
print(continuity_class_summary_no_data)

cat("\nabsence included summary by cell_status:\n")
print(continuity_class_summary_absence_included)

cat("\nabsence included total summary:\n")
print(continuity_class_summary_absence_included_total)

# CSV出力
summary_dir <- file.path(processed_dir, "summary")
dir.create(
  summary_dir,
  showWarnings = FALSE,
  recursive = TRUE
)

readr::write_csv(
  continuity_class_summary_no_data,
  file.path(summary_dir, "continuity_class_summary_no_data_only.csv")
)

readr::write_csv(
  continuity_class_summary_absence_included,
  file.path(summary_dir, "continuity_class_summary_absence_included_by_status.csv")
)

readr::write_csv(
  continuity_class_summary_absence_included_total,
  file.path(summary_dir, "continuity_class_summary_absence_included_total.csv")
)
```

---

# 8. 出力

## export-continuity-geotiffs

```{r export-continuity-geotiffs}
geotiff_dir <- file.path(processed_dir, "geotiff")
dir.create(geotiff_dir, showWarnings = FALSE, recursive = TRUE)

terra::writeRaster(
  continuity_score_r,
  file.path(geotiff_dir, "continuity_score_all_cells.tif"),
  overwrite = TRUE,
  gdal = c("COMPRESS=LZW")
)

terra::writeRaster(
  continuity_component_stack,
  file.path(geotiff_dir, "continuity_score_components.tif"),
  overwrite = TRUE,
  gdal = c("COMPRESS=LZW")
)

terra::writeRaster(
  continuity_score_nodata_r,
  file.path(geotiff_dir, "continuity_score_no_data_only.tif"),
  overwrite = TRUE,
  gdal = c("COMPRESS=LZW")
)

terra::writeRaster(
  continuity_class_nodata_r,
  file.path(geotiff_dir, "continuity_class_no_data_only.tif"),
  overwrite = TRUE,
  gdal = c("COMPRESS=LZW")
)

terra::writeRaster(
  continuity_score_absence_included_r,
  file.path(geotiff_dir, "continuity_score_absence_included.tif"),
  overwrite = TRUE,
  gdal = c("COMPRESS=LZW")
)

terra::writeRaster(
  continuity_class_absence_included_r,
  file.path(geotiff_dir, "continuity_class_absence_included.tif"),
  overwrite = TRUE,
  gdal = c("COMPRESS=LZW")
)

cat("GeoTIFF出力先:", geotiff_dir, "\n")
list.files(geotiff_dir, full.names = TRUE)
```

## export-continuity-gpkg

```{r export-continuity-gpkg}
# continuity結果をGeoPackageへ出力する。
# no_data only と absence included の2系統を出力する。

if (!exists("no_data_continuity_grid")) {
  stop("no_data_continuity_grid が存在しません。create-output-grids chunkを先に実行してください。")
}

if (!exists("absence_included_continuity_grid")) {
  stop("absence_included_continuity_grid が存在しません。create-output-grids chunkを先に実行してください。")
}

if (!exists("processed_dir")) {
  processed_dir <- "data_processed_autocorrelation"
}

gpkg_dir <- file.path(processed_dir, "gpkg")

dir.create(
  gpkg_dir,
  showWarnings = FALSE,
  recursive = TRUE
)

continuity_gpkg <- file.path(
  gpkg_dir,
  "settlement_continuity_outputs.gpkg"
)

# GeoPackage書き出し関数
if (!exists("write_gpkg_layer_safe")) {
  write_gpkg_layer_safe <- function(x, dsn, layer) {
    if (is.null(x) || nrow(x) == 0) {
      message("スキップ: ", layer, " は0件です。")
      return(invisible(NULL))
    }

    x <- sf::st_make_valid(x)

    sf::st_write(
      x,
      dsn = dsn,
      layer = layer,
      delete_layer = TRUE,
      quiet = TRUE
    )

    message("出力: ", layer, " / ", dsn)
    invisible(NULL)
  }
}

# no_data_continuity_grid 側の列名を統一
if (!"continuity_class_label_no_data_only" %in% names(no_data_continuity_grid)) {
  if ("continuity_class_label" %in% names(no_data_continuity_grid)) {
    no_data_continuity_grid <- no_data_continuity_grid |>
      dplyr::mutate(
        continuity_class_label_no_data_only = continuity_class_label
      )
  } else {
    stop(
      "no_data_continuity_grid に continuity_class_label または ",
      "continuity_class_label_no_data_only がありません。create-output-grids chunkを確認してください。"
    )
  }
}

# absence_included_continuity_grid 側の列名を確認
if (!"continuity_class_label_absence_included" %in% names(absence_included_continuity_grid)) {
  stop(
    "absence_included_continuity_grid に continuity_class_label_absence_included がありません。create-output-grids chunkを確認してください。"
  )
}

# 既存GeoPackageがある場合は削除してから作成
# QGISで開いていると削除・上書きに失敗するため、その場合はQGIS側で閉じてから再実行する。
if (file.exists(continuity_gpkg)) {
  unlink(continuity_gpkg)
}

# 全体レイヤ
write_gpkg_layer_safe(
  no_data_continuity_grid,
  continuity_gpkg,
  "no_data_continuity_all"
)

write_gpkg_layer_safe(
  absence_included_continuity_grid,
  continuity_gpkg,
  "absence_included_continuity_all"
)

# no_data only：High / Medium / Low 別
for (class_label in c("High", "Medium", "Low")) {
  x <- no_data_continuity_grid |>
    dplyr::filter(
      continuity_class_label_no_data_only == class_label
    )

  write_gpkg_layer_safe(
    x,
    continuity_gpkg,
    paste0("no_data_continuity_", tolower(class_label))
  )
}

# absence included：High / Medium / Low 別
for (class_label in c("High", "Medium", "Low")) {
  x <- absence_included_continuity_grid |>
    dplyr::filter(
      continuity_class_label_absence_included == class_label
    )

  write_gpkg_layer_safe(
    x,
    continuity_gpkg,
    paste0("absence_included_continuity_", tolower(class_label))
  )
}

# absence included：cell_status別にも出力
for (status_label in c("absence", "no_data")) {
  x <- absence_included_continuity_grid |>
    dplyr::filter(
      cell_status == status_label
    )

  write_gpkg_layer_safe(
    x,
    continuity_gpkg,
    paste0("absence_included_", status_label)
  )
}

cat("GeoPackage出力完了:\n")
cat(continuity_gpkg, "\n")
```

## export-csv-summaries

```{r export-csv-summaries}
readr::write_csv(
  continuity_class_summary_no_data,
  file.path(processed_dir, "continuity_class_summary_no_data_only.csv")
)

readr::write_csv(
  continuity_class_summary_absence_included,
  file.path(processed_dir, "continuity_class_summary_absence_included.csv")
)

readr::write_csv(
  grid10_with_outputs |>
    sf::st_drop_geometry(),
  file.path(processed_dir, "grid10_continuity_values.csv")
)

list.files(processed_dir, full.names = TRUE)
```

---

# 9. 解釈上の注意

`continuity_score` は、地形的な立地適合度ではなく、既知住居跡分布からみた**集落継続可能性スコア**です。

- `no_data_only` は、未調査範囲の優先確認地点を抽出するための主出力です。
- `absence_included` は、既調査非検出域にもスコアを内挿した診断出力です。ここでabsenceセルに高スコアが多い場合、自己相関モデルは過大推定している可能性があります。
- absenceは「調査済みだが住居が確認されていない」範囲であり、未調査地と同じ意味ではありません。
- スコアは絶対確率ではなく、近接・密度・調査面積補正・absence負の証拠を合成した相対指標です。

---

# appendix. trench polygon check

```{r diagnose-absence-detection-from-trenches}
# trenchポリゴンからabsenceセルが正しく作られているかを診断する。
# このchunkは診断専用で、既存のスコアや分類は変更しない。

if (!exists("grid10")) {
  stop("grid10 が存在しません。assign-grid-response chunkを先に実行してください。")
}

if (!exists("trench_polygon")) {
  stop("trench_polygon が存在しません。read-vector-layers chunkを確認してください。")
}

if (!exists("dwelling_points")) {
  if (exists("jdwelling_point")) {
    dwelling_points <- jdwelling_point
  } else {
    stop("dwelling_points が存在しません。住居点レイヤを確認してください。")
  }
}

if (!exists("processed_dir")) {
  processed_dir <- "data_processed_autocorrelation"
}

diagnostic_dir <- file.path(processed_dir, "diagnostics")
dir.create(diagnostic_dir, showWarnings = FALSE, recursive = TRUE)

# grid10にcell_statusを明示的に付与
grid10_diag <- grid10 |>
  dplyr::mutate(
    cell_status = dplyr::case_when(
      !is.na(response) & response == 1L ~ "presence",
      !is.na(response) & response == 0L ~ "absence",
      is.na(response) ~ "no_data",
      TRUE ~ "unknown"
    ),
    absence_area_m2_vector = dplyr::if_else(
      cell_status == "absence",
      cell_area_m2,
      0
    )
  )

cat("grid10 response / cell_status summary:\n")
print(table(grid10_diag$cell_status, useNA = "ifany"))

print(
  grid10_diag |>
    sf::st_drop_geometry() |>
    dplyr::group_by(cell_status) |>
    dplyr::summarise(
      n = dplyr::n(),
      cell_area_sum_m2 = sum(cell_area_m2, na.rm = TRUE),
      surveyed_area_sum_m2 = sum(surveyed_area_m2, na.rm = TRUE),
      absence_area_vector_sum_m2 = sum(absence_area_m2_vector, na.rm = TRUE),
      surveyed_ratio_min = min(surveyed_ratio, na.rm = TRUE),
      surveyed_ratio_med = median(surveyed_ratio, na.rm = TRUE),
      surveyed_ratio_max = max(surveyed_ratio, na.rm = TRUE),
      dwelling_count_sum = sum(dwelling_count, na.rm = TRUE),
      .groups = "drop"
    )
)

# absence_area_r が存在する場合、grid10のabsenceセルとラスタ値が対応しているか確認
if (exists("absence_area_r")) {
  absence_area_r_for_extract <- absence_area_r
  names(absence_area_r_for_extract) <- "absence_area_r_value"

  grid10_diag_points <- sf::st_point_on_surface(grid10_diag)

  absence_raster_values <- terra::extract(
    absence_area_r_for_extract,
    terra::vect(grid10_diag_points),
    ID = FALSE
  ) |>
    tibble::as_tibble()

  if (!"absence_area_r_value" %in% names(absence_raster_values)) {
    names(absence_raster_values)[1] <- "absence_area_r_value"
  }

  grid10_diag$absence_area_r_value <- absence_raster_values$absence_area_r_value

  cat("\nabsence_area_r extraction by cell_status:\n")
  print(
    grid10_diag |>
      sf::st_drop_geometry() |>
      dplyr::group_by(cell_status) |>
      dplyr::summarise(
        n = dplyr::n(),
        raster_value_min = min(absence_area_r_value, na.rm = TRUE),
        raster_value_med = median(absence_area_r_value, na.rm = TRUE),
        raster_value_max = max(absence_area_r_value, na.rm = TRUE),
        raster_value_sum = sum(absence_area_r_value, na.rm = TRUE),
        raster_positive_cells = sum(absence_area_r_value > 0, na.rm = TRUE),
        .groups = "drop"
      )
  )
} else {
  grid10_diag$absence_area_r_value <- NA_real_
  cat("\nabsence_area_r が存在しないため、ラスタ抽出診断はスキップします。\n")
}

# local_absence_ratio_50m と absence_penalty_50m の値も、grid10代表点へ抽出
if (
  exists("local_absence_ratio_rasters") &&
  "50" %in% names(local_absence_ratio_rasters)
) {
  local_absence_ratio_50m_r <- local_absence_ratio_rasters[["50"]]
  names(local_absence_ratio_50m_r) <- "local_absence_ratio_50m_value"

  local_absence_ratio_values <- terra::extract(
    local_absence_ratio_50m_r,
    terra::vect(sf::st_point_on_surface(grid10_diag)),
    ID = FALSE
  ) |>
    tibble::as_tibble()

  if (!"local_absence_ratio_50m_value" %in% names(local_absence_ratio_values)) {
    names(local_absence_ratio_values)[1] <- "local_absence_ratio_50m_value"
  }

  grid10_diag$local_absence_ratio_50m_value <- local_absence_ratio_values$local_absence_ratio_50m_value
} else {
  grid10_diag$local_absence_ratio_50m_value <- NA_real_
}

if (exists("absence_penalty_50m_r")) {
  absence_penalty_50m_for_extract <- absence_penalty_50m_r
  names(absence_penalty_50m_for_extract) <- "absence_penalty_50m_value"

  absence_penalty_values <- terra::extract(
    absence_penalty_50m_for_extract,
    terra::vect(sf::st_point_on_surface(grid10_diag)),
    ID = FALSE
  ) |>
    tibble::as_tibble()

  if (!"absence_penalty_50m_value" %in% names(absence_penalty_values)) {
    names(absence_penalty_values)[1] <- "absence_penalty_50m_value"
  }

  grid10_diag$absence_penalty_50m_value <- absence_penalty_values$absence_penalty_50m_value
} else {
  grid10_diag$absence_penalty_50m_value <- NA_real_
}

cat("\nlocal absence / penalty values by cell_status:\n")
print(
  grid10_diag |>
    sf::st_drop_geometry() |>
    dplyr::group_by(cell_status) |>
    dplyr::summarise(
      n = dplyr::n(),
      local_absence_ratio_50m_min = min(local_absence_ratio_50m_value, na.rm = TRUE),
      local_absence_ratio_50m_med = median(local_absence_ratio_50m_value, na.rm = TRUE),
      local_absence_ratio_50m_max = max(local_absence_ratio_50m_value, na.rm = TRUE),
      absence_penalty_50m_min = min(absence_penalty_50m_value, na.rm = TRUE),
      absence_penalty_50m_med = median(absence_penalty_50m_value, na.rm = TRUE),
      absence_penalty_50m_max = max(absence_penalty_50m_value, na.rm = TRUE),
      .groups = "drop"
    )
)

# trenchごとに、中心点が入るgridセルのresponseを集計する
trench_diag <- trench_polygon |>
  sf::st_transform(sf::st_crs(grid10_diag)) |>
  sf::st_make_valid() |>
  dplyr::mutate(
    trench_diag_id = dplyr::row_number()
  )

trench_diag$trench_area_m2 <- as.numeric(
  sf::st_area(sf::st_geometry(trench_diag))
)

grid10_centers_for_join <- grid10_diag |>
  dplyr::select(
    grid_id,
    response,
    cell_status,
    surveyed_ratio,
    dwelling_count,
    cell_area_m2,
    absence_area_r_value,
    local_absence_ratio_50m_value,
    absence_penalty_50m_value
  ) |>
  sf::st_point_on_surface()

trench_grid_join <- sf::st_join(
  grid10_centers_for_join,
  trench_diag |> dplyr::select(trench_diag_id),
  join = sf::st_intersects,
  left = FALSE
)

if (nrow(trench_grid_join) > 0) {
  trench_cell_summary <- trench_grid_join |>
    sf::st_drop_geometry() |>
    dplyr::group_by(trench_diag_id) |>
    dplyr::summarise(
      total_center_cells = dplyr::n(),
      presence_center_cells = sum(cell_status == "presence", na.rm = TRUE),
      absence_center_cells = sum(cell_status == "absence", na.rm = TRUE),
      no_data_center_cells = sum(cell_status == "no_data", na.rm = TRUE),
      dwelling_count_in_center_cells = sum(dwelling_count, na.rm = TRUE),
      surveyed_ratio_med = median(surveyed_ratio, na.rm = TRUE),
      surveyed_ratio_max = max(surveyed_ratio, na.rm = TRUE),
      absence_area_r_sum = sum(absence_area_r_value, na.rm = TRUE),
      local_absence_ratio_50m_med = median(local_absence_ratio_50m_value, na.rm = TRUE),
      absence_penalty_50m_med = median(absence_penalty_50m_value, na.rm = TRUE),
      .groups = "drop"
    )
} else {
  trench_cell_summary <- tibble::tibble(
    trench_diag_id = integer(0),
    total_center_cells = integer(0),
    presence_center_cells = integer(0),
    absence_center_cells = integer(0),
    no_data_center_cells = integer(0),
    dwelling_count_in_center_cells = integer(0),
    surveyed_ratio_med = numeric(0),
    surveyed_ratio_max = numeric(0),
    absence_area_r_sum = numeric(0),
    local_absence_ratio_50m_med = numeric(0),
    absence_penalty_50m_med = numeric(0)
  )
}

# 住居点が各trenchに何点入るかを集計
dwelling_points_diag <- dwelling_points |>
  sf::st_transform(sf::st_crs(trench_diag)) |>
  sf::st_make_valid() |>
  dplyr::mutate(
    dwelling_point_id = dplyr::row_number()
  )

dwelling_trench_join <- sf::st_join(
  dwelling_points_diag |> dplyr::select(dwelling_point_id),
  trench_diag |> dplyr::select(trench_diag_id),
  join = sf::st_intersects,
  left = FALSE
)

if (nrow(dwelling_trench_join) > 0) {
  dwelling_by_trench <- dwelling_trench_join |>
    sf::st_drop_geometry() |>
    dplyr::count(
      trench_diag_id,
      name = "dwelling_points_in_trench"
    )
} else {
  dwelling_by_trench <- tibble::tibble(
    trench_diag_id = integer(0),
    dwelling_points_in_trench = integer(0)
  )
}

trench_summary <- trench_diag |>
  dplyr::left_join(
    trench_cell_summary,
    by = "trench_diag_id"
  ) |>
  dplyr::left_join(
    dwelling_by_trench,
    by = "trench_diag_id"
  )

trench_summary <- trench_summary |>
  dplyr::mutate(
    total_center_cells = tidyr::replace_na(total_center_cells, 0L),
    presence_center_cells = tidyr::replace_na(presence_center_cells, 0L),
    absence_center_cells = tidyr::replace_na(absence_center_cells, 0L),
    no_data_center_cells = tidyr::replace_na(no_data_center_cells, 0L),
    dwelling_count_in_center_cells = tidyr::replace_na(dwelling_count_in_center_cells, 0L),
    dwelling_points_in_trench = tidyr::replace_na(dwelling_points_in_trench, 0L),
    absence_area_r_sum = tidyr::replace_na(absence_area_r_sum, 0),
    absence_cell_ratio = dplyr::if_else(
      total_center_cells > 0,
      absence_center_cells / total_center_cells,
      NA_real_
    )
  )

large_trench_threshold_m2 <- stats::quantile(
  trench_summary$trench_area_m2,
  probs = 0.75,
  na.rm = TRUE
)

problem_candidate_trenches <- trench_summary |>
  dplyr::filter(
    trench_area_m2 >= large_trench_threshold_m2,
    dwelling_points_in_trench <= 1,
    total_center_cells >= 5
  ) |>
  dplyr::arrange(
    absence_cell_ratio,
    dplyr::desc(trench_area_m2)
  )

cat("\nLarge trench candidates with <= 1 dwelling point:\n")
print(
  problem_candidate_trenches |>
    sf::st_drop_geometry() |>
    dplyr::select(
      trench_diag_id,
      trench_area_m2,
      total_center_cells,
      presence_center_cells,
      absence_center_cells,
      no_data_center_cells,
      absence_cell_ratio,
      dwelling_points_in_trench,
      dwelling_count_in_center_cells,
      surveyed_ratio_med,
      surveyed_ratio_max,
      absence_area_r_sum,
      local_absence_ratio_50m_med,
      absence_penalty_50m_med
    ) |>
    utils::head(30)
)

# 診断用GPKGを書き出し
diagnostic_gpkg <- file.path(
  diagnostic_dir,
  "absence_detection_diagnostics.gpkg"
)

if (file.exists(diagnostic_gpkg)) {
  unlink(diagnostic_gpkg)
}

write_diag_layer <- function(x, layer_name) {
  if (is.null(x) || nrow(x) == 0) {
    message("スキップ: ", layer_name, " は0件です。")
    return(invisible(NULL))
  }

  x <- sf::st_make_valid(x)

  sf::st_write(
    x,
    dsn = diagnostic_gpkg,
    layer = layer_name,
    delete_layer = TRUE,
    quiet = TRUE
  )

  message("出力: ", layer_name)
  invisible(NULL)
}

write_diag_layer(
  trench_summary,
  "trench_absence_summary"
)

write_diag_layer(
  problem_candidate_trenches,
  "problem_candidate_trenches"
)

write_diag_layer(
  grid10_diag |>
    dplyr::select(
      grid_id,
      response,
      cell_status,
      surveyed_ratio,
      dwelling_count,
      cell_area_m2,
      surveyed_area_m2,
      absence_area_m2_vector,
      absence_area_r_value,
      local_absence_ratio_50m_value,
      absence_penalty_50m_value
    ),
  "grid10_absence_diagnostic_cells"
)

write_diag_layer(
  grid10_diag |>
    dplyr::filter(cell_status == "absence") |>
    dplyr::select(
      grid_id,
      response,
      cell_status,
      surveyed_ratio,
      dwelling_count,
      cell_area_m2,
      surveyed_area_m2,
      absence_area_m2_vector,
      absence_area_r_value,
      local_absence_ratio_50m_value,
      absence_penalty_50m_value
    ),
  "absence_cells_only"
)

cat("\n診断用GeoPackageを出力しました:\n")
cat(diagnostic_gpkg, "\n")
```

```{r extract-component-scores-for-target-trench}
# 対象trench内のセルについて、スコア構成成分を抽出する。
# 既存スコアは変更せず、診断用テーブルを作成する。

if (!exists("target_trench_diag_id")) {
  target_trench_diag_id <- 1015
}

if (!exists("grid10")) {
  stop("grid10 が存在しません。assign-grid-response chunkまで再実行してください。")
}

if (!exists("trench_summary")) {
  stop("trench_summary が存在しません。diagnose-absence-detection-from-trenches chunkを先に実行してください。")
}

if (!exists("grid10_diag")) {
  grid10_diag <- grid10 |>
    dplyr::mutate(
      cell_status = dplyr::case_when(
        !is.na(response) & response == 1L ~ "presence",
        !is.na(response) & response == 0L ~ "absence",
        is.na(response) ~ "no_data",
        TRUE ~ "unknown"
      )
    )
}

# 念のため、診断に必要な基本列を補う
if (!"dwelling_count" %in% names(grid10_diag)) {
  grid10_diag$dwelling_count <- 0L
}

if (!"surveyed_ratio" %in% names(grid10_diag)) {
  grid10_diag$surveyed_ratio <- NA_real_
}

required_rasters <- c(
  "nearest_dwelling_score_r",
  "density_score_50m_r",
  "cluster_score_r",
  "open_no_data_score_100m_r",
  "absence_penalty_50m_r",
  "continuity_score_r"
)

missing_rasters <- required_rasters[
  !vapply(required_rasters, exists, logical(1))
]

if (length(missing_rasters) > 0) {
  stop(
    "必要なラスタオブジェクトが存在しません: ",
    paste(missing_rasters, collapse = ", "),
    "\nbuild-continuity-score chunkまで再実行してください。"
  )
}

target_trench <- trench_summary |>
  dplyr::filter(trench_diag_id == target_trench_diag_id) |>
  dplyr::select(trench_diag_id)

if (nrow(target_trench) == 0) {
  stop("対象trenchが見つかりません: trench_diag_id = ", target_trench_diag_id)
}

target_grid_cells <- sf::st_join(
  grid10_diag,
  target_trench,
  join = sf::st_intersects,
  left = FALSE
)

if (nrow(target_grid_cells) == 0) {
  stop("対象trenchに重なるgrid10セルがありません。trench_diag_idを確認してください。")
}

# 既に同名のスコア列が target_grid_cells 側にあると bind_cols 後に ...9 などへリネームされる。
# そのため、抽出前に既存の成分列を削除する。
component_column_names <- c(
  "nearest_dwelling_score",
  "density_score_50m",
  "cluster_proximity_score",
  "open_no_data_score_100m",
  "absence_penalty_50m",
  "continuity_score_all_cells"
)

target_grid_cells_base <- target_grid_cells |>
  dplyr::select(
    -dplyr::any_of(component_column_names)
  )

target_grid_points <- suppressWarnings(
  sf::st_point_on_surface(target_grid_cells_base)
)

extract_one_component <- function(r, value_name) {
  r_tmp <- r

  if (terra::nlyr(r_tmp) != 1) {
    stop(value_name, " に対応するラスタが複数バンドです。単一バンドのSpatRasterを指定してください。")
  }

  names(r_tmp) <- value_name

  values_tmp <- terra::extract(
    r_tmp,
    terra::vect(target_grid_points),
    ID = FALSE
  )

  values_tmp <- tibble::as_tibble(values_tmp)

  if (ncol(values_tmp) < 1) {
    stop(value_name, " の抽出結果が空です。")
  }

  values_tmp <- values_tmp[, 1, drop = FALSE]
  names(values_tmp) <- value_name

  values_tmp
}

component_values <- dplyr::bind_cols(
  extract_one_component(nearest_dwelling_score_r, "nearest_dwelling_score"),
  extract_one_component(density_score_50m_r, "density_score_50m"),
  extract_one_component(cluster_score_r, "cluster_proximity_score"),
  extract_one_component(open_no_data_score_100m_r, "open_no_data_score_100m"),
  extract_one_component(absence_penalty_50m_r, "absence_penalty_50m"),
  extract_one_component(continuity_score_r, "continuity_score_all_cells")
)

cat("抽出された成分列:\n")
print(names(component_values))

target_grid_component_values <- dplyr::bind_cols(
  target_grid_cells_base,
  component_values
)

# 必要列がすべて存在するか確認
required_output_cols <- c(
  "grid_id",
  "trench_diag_id",
  "cell_status",
  "response",
  "dwelling_count",
  "surveyed_ratio",
  "nearest_dwelling_score",
  "density_score_50m",
  "cluster_proximity_score",
  "open_no_data_score_100m",
  "absence_penalty_50m",
  "continuity_score_all_cells"
)

missing_output_cols <- setdiff(
  required_output_cols,
  names(target_grid_component_values)
)

if (length(missing_output_cols) > 0) {
  stop(
    "target_grid_component_values に必要列がありません: ",
    paste(missing_output_cols, collapse = ", ")
  )
}

target_grid_component_values |>
  sf::st_drop_geometry() |>
  dplyr::select(
    dplyr::all_of(required_output_cols)
  )
```
```{r decompose-weighted-score-target-trench}
# 対象trench内セルの continuity_score を重み付き寄与に分解する。
# このchunkは診断専用で、既存スコアは変更しない。

if (!exists("target_grid_component_values")) {
  stop("target_grid_component_values が存在しません。extract-component-scores-for-target-trench chunkを先に実行してください。")
}

required_component_cols <- c(
  "cell_status",
  "nearest_dwelling_score",
  "density_score_50m",
  "cluster_proximity_score",
  "open_no_data_score_100m",
  "absence_penalty_50m",
  "continuity_score_all_cells"
)

missing_component_cols <- setdiff(
  required_component_cols,
  names(target_grid_component_values)
)

if (length(missing_component_cols) > 0) {
  stop(
    "target_grid_component_values に必要列がありません: ",
    paste(missing_component_cols, collapse = ", ")
  )
}

target_grid_contributions <- target_grid_component_values |>
  dplyr::mutate(
    contrib_nearest = 0.25 * nearest_dwelling_score,
    contrib_density = 0.30 * density_score_50m,
    contrib_cluster = 0.30 * cluster_proximity_score,
    contrib_open_no_data = 0.15 * open_no_data_score_100m,
    contrib_absence_penalty = -0.25 * absence_penalty_50m,
    positive_sum =
      contrib_nearest +
      contrib_density +
      contrib_cluster +
      contrib_open_no_data,
    negative_sum = contrib_absence_penalty,
    reconstructed_score = positive_sum + negative_sum,
    reconstructed_score = dplyr::case_when(
      reconstructed_score < 0 ~ 0,
      reconstructed_score > 1 ~ 1,
      TRUE ~ reconstructed_score
    ),
    score_difference =
      continuity_score_all_cells - reconstructed_score
  )

target_contribution_summary <- target_grid_contributions |>
  sf::st_drop_geometry() |>
  dplyr::group_by(cell_status) |>
  dplyr::summarise(
    n = dplyr::n(),

    contrib_nearest_med = median(contrib_nearest, na.rm = TRUE),
    contrib_density_med = median(contrib_density, na.rm = TRUE),
    contrib_cluster_med = median(contrib_cluster, na.rm = TRUE),
    contrib_open_no_data_med = median(contrib_open_no_data, na.rm = TRUE),
    contrib_absence_penalty_med = median(contrib_absence_penalty, na.rm = TRUE),

    positive_sum_med = median(positive_sum, na.rm = TRUE),
    negative_sum_med = median(negative_sum, na.rm = TRUE),

    reconstructed_score_med = median(reconstructed_score, na.rm = TRUE),
    actual_score_med = median(continuity_score_all_cells, na.rm = TRUE),
    score_difference_med = median(score_difference, na.rm = TRUE),

    actual_score_min = min(continuity_score_all_cells, na.rm = TRUE),
    actual_score_max = max(continuity_score_all_cells, na.rm = TRUE),
    .groups = "drop"
  )

target_contribution_summary
```